# 高级数据操作 {#chap-advanced-manipulation}

```{r}
library(data.table)
```

介绍 data.table 处理数据的方式，对标 dplyr 的基本操作

## 基础介绍 {#intro}

```{r}
# 用一个真实的数据集替换，让每一个操作都有实际含义和价值 mtcars
DT <- data.table(
  x = rep(c("b", "a", "c"), each = 3),
  v = c(1, 1, 1, 2, 2, 1, 1, 2, 2),
  y = c(1, 3, 6), a = 1:9, b = 9:1
)
DT
```


```{r}
# 分组求和
DT[, sum(v), by = .(y %% 2)]
```


```{r}
DT[, sum(v), by = .(bool = y %% 2)]

DT[, .SD[2], by = x] # 每组第二行
```


```{r}
DT[, tail(.SD, 2), by = x] # 每组最后两行
```


```{r}
# 除了 x 列外，所有列都按 x 分组求和
DT[, lapply(.SD, sum), by = x]
```


```{r}
# 各个列都按 x 分组取最小
DT[, .SD[which.min(v)], by = x] # 分组嵌套查询
```


```{r}
DT[, list(MySum = sum(v), MyMin = min(v), MyMax = max(v)), by = .(x, y %% 2)] # 表达式嵌套

DT[, .(a = .(a), b = .(b)), by = x] # 按 x 分组，将 a,b 两列的值列出来

DT[, .(seq = min(a):max(b)), by = x] # 列操作不仅仅是聚合
```


```{r}
# 按 x 分组对 v 求和，然后过滤出和小于 20 的行
DT[, sum(v), by = x][V1 < 20] # 组合查询

DT[, sum(v), by = x][order(-V1)] # 对结果排序

DT[, c(.N, lapply(.SD, sum)), by = x] # 计算每一组的和，每一组的观测数
```


```{r}
# 两个复杂的操作，还没弄清楚这个技术存在的意义
DT[,
  {
    tmp <- mean(y)
    .(a = a - tmp, b = b - tmp)
  },
  by = x
] # anonymous lambda in 'j', j accepts any valid

# using rleid, get max(y) and min of all cols in .SDcols for each consecutive run of 'v'
DT[, c(.(y = max(y)), lapply(.SD, min)), by = rleid(v), .SDcols = v:b]
```


### 过滤 {#subsec-filter-i}

```{r}
mtcars_df <- as.data.table(mtcars)
```

过滤 cyl = 6 并且 gear = 4 的记录

```{r}
mtcars_df[cyl == 6 & gear == 4]
```


过滤操作是针对数据框的行（记录）



```{r}
mtcars_df[cyl == 6 & gear == 4, .(mpg, disp)]
```

```{r}
subset(x = mtcars_df, subset = cyl == 6 & gear == 4, select = c(mpg, disp))
```

::: dplyr

```{r dplyr-filter}
mtcars |> 
  dplyr::filter(cyl == 6 & gear == 4) |> 
  dplyr::select(mpg, disp)
```

:::

### 变换 {#subsec-mutate-j}

根据已有的列生成新的列，或者修改已有的列，一次只能修改一列

```{r}
mtcars_df[, mean_mpg := mean(mpg)][, mean_disp := mean(disp)]
mtcars_df[1:6, ]
```


```{r}
mtcars_df[, .(mean_mpg = mean(mpg), mean_disp = mean(disp))]
```


```{r}
# mtcars_df[, .(mean_mpg := mean(mpg), mean_disp := mean(disp))] # 报错
# 正确的姿势
mtcars_df[, `:=`(mean_mpg = mean(mpg), mean_disp = mean(disp))][, .(mpg, disp, mean_mpg, mean_disp)] |>  head()
```


```{r dplyr-mutate-1}
mtcars |> 
  dplyr::summarise(mean_mpg = mean(mpg), mean_disp = mean(disp))
```


```{r dplyr-mutate-2}
mtcars |> 
  dplyr::mutate(mean_mpg = mean(mpg), mean_disp = mean(disp)) |> 
  dplyr::select(mpg, disp, mean_mpg, mean_disp) |> 
  head()
```




### 聚合 {#subsec-summarise-j}

分组统计 多个分组变量


```{r}
dcast(mtcars_df, cyl ~ gear, value.var = "mpg", fun = mean)
tapply(mtcars$mpg, list(mtcars$cyl, mtcars$gear), mean)
```
```{r}
mtcars_df[, .(mean_mpg = mean(mpg)), by = .(cyl, gear)]
aggregate(data = mtcars_df, mpg ~ cyl + gear, FUN = mean)
```



```{r dplyr-summarise}
mtcars |> 
  dplyr::group_by(cyl, gear) |> 
  dplyr::summarise(mean_mpg = mean(mpg))
```



### 命名 {#subsec-setname}

修改列名，另存一份生效

```{r}
sub_mtcars_df <- mtcars_df[, .(mean_mpg = mean(mpg)), by = .(cyl, gear)]
setNames(sub_mtcars_df, c("cyl", "gear", "ave_mpg"))
# 注意 sub_mtcars_df 并没有修改列名
sub_mtcars_df
```

修改列名并直接起作用，在原来的数据集上生效

```{r}
setnames(sub_mtcars_df, old = c("mean_mpg"), new = c("ave_mpg"))
# sub_mtcars_df 已经修改了列名
sub_mtcars_df
```


修改列名最好使用 **data.table** 包的函数 `setnames()` 明确指出了要修改的列名，


### 排序 {#subsec-order-by-j}

按照某（些）列从大到小或从小到大的顺序排列， 先按 cyl 升序，然后按 gear 降序

```{r}
mtcars_df[, .(mpg, cyl, gear)][cyl == 4][order(cyl, -gear)]
```




```{r dplyr-arrange}
mtcars |> 
  dplyr::select(mpg, cyl, gear) |> 
  dplyr::filter(cyl == 4) |> 
  dplyr::arrange(cyl, desc(gear))
```




### 变形 {#subsec-reshape}

melt 宽的变长的

```{r}
DT <- data.table(
  i_1 = c(1:5, NA),
  i_2 = c(NA, 6, 7, 8, 9, 10),
  f_1 = factor(sample(c(letters[1:3], NA), 6, TRUE)),
  f_2 = factor(c("z", "a", "x", "c", "x", "x"), ordered = TRUE),
  c_1 = sample(c(letters[1:3], NA), 6, TRUE),
  d_1 = as.Date(c(1:3, NA, 4:5), origin = "2013-09-01"),
  d_2 = as.Date(6:1, origin = "2012-01-01")
)
```


```{r}
DT[, .(i_1, i_2, f_1, f_2)]
```


```{r}
melt(DT, id = 1:2, measure = c("f_1", "f_2"))
```

dcast 长的变宽的

```{r}
sleep <- as.data.table(sleep)
dcast(sleep, group ~ ID, value.var = "extra")
# 如果有多个值
dcast(mtcars_df, cyl ~ gear, value.var = "mpg")
dcast(mtcars_df, cyl ~ gear, value.var = "mpg", fun = mean)
```


tidyr 包提供数据变形的函数 `tidyr::pivot_longer()` 和 `tidyr::pivot_wider()` 相比于 Base R 提供的 `reshape()` 和 data.table 提供的 `melt()` 和 `dcast()` 更加形象的命名

```{r}
tidyr::pivot_wider(data = sleep, names_from = "ID", values_from = "extra")
reshape(data = sleep, v.names = "extra", idvar = "group", timevar = "ID", direction = "wide")
```

- `idvar` 分组变量
- `timevar` 组内编号
- `v.names` 个体观察值
- `sep` 新的列名是由参数 `v.names` (extra) 和参数值 `timevar` (ID) 拼接起来的，默认 `sep = "."` 推荐使用下划线来做分割 `sep = "_"`


```{r}
head(ToothGrowth)
ToothGrowth$time <- rep(1:10, 6)
reshape(ToothGrowth,
  v.names = "len", idvar = c("supp", "dose"),
  timevar = "time", direction = "wide"
)
```


以数据集 ToothGrowth 为例，变量 supp（大组），dose（小组） 和 time（组内个体编号） 一起决定唯一的一个数据 len，特别适合纵向数据的变形操作



### 分组 {#subsec-group-by}

分组切片，取每组第一个和最后一个值

```{r}
Loblolly |> 
  dplyr::group_by(Seed) |> 
  dplyr::arrange(height, age, Seed) |> 
  dplyr::slice(1, dplyr::n())
```

`dplyr::slice()` 和函数 `slice.index()` 有关系吗？

### 合并 {#subsec-merge}

合并操作对应于数据库中的连接操作， dplyr 包的哲学就来源于对数据库操作的进一步抽象， data.table 包的 merge 函数就对应为 dplyr 包的 join 函数

`data.table::merge` 和 `dplyr::join`

给出一个表格，数据操作， data.table 实现， dplyr 实现

```{r}
dt1 <- data.table(A = letters[1:10], X = 1:10, key = "A")
dt2 <- data.table(A = letters[5:14], Y = 1:10, key = "A")
merge(dt1, dt2) # 内连接
```

参数 key 的作用相当于建立一个索引，通过它实现更快的数据操作速度

`key = c("x","y","z")` 或者 `key = "x,y,z"` 其中 x,y,z 是列名


```{r dplyr-join}
data(band_members, band_instruments, package = "dplyr")
band_members
band_instruments
dplyr::inner_join(band_members, band_instruments)
```


list 列表里每个元素都是 data.frame 时，最适合用 `data.table::rbindlist` 合并

```{r}
# 合并列表 https://recology.info/2018/10/limiting-dependencies/
function(x) {
  tibble::as_tibble((x <- data.table::setDF(
    data.table::rbindlist(x, use.names = TRUE, fill = TRUE, idcol = "id")
  )
  ))
}
```




## 高频操作 {#chap:data-manipulation}

以面向问题的方式介绍 Base R 提供的数据操作，然后过渡到 data.table，它是加强版的 Base R。

<!-- data.table 和 HiveSQL/HQL 的等价表示 -->

Table: (\#tab:single-table-verbs) 单表的操作

| base | dplyr      |
|------|------------|
|   `df[order(x), , drop = FALSE]`                     | `arrange(df, x)` |
|   `df[!duplicated(x), , drop = FALSE]`, `unique()`   | `distinct(df, x)`  |
|   `df[x & !is.na(x), , drop = FALSE]`, `subset()`    | `filter(df, x)`  |
|   `df$z <- df$x + df$y`, `transform()`               | `mutate(df, z = x + y)`  |
|   `df$x`    | `pull(df, x)`       |
|   N/A       | `rename(df, y = x)` |
|   `df[c("x", "y")]`, `subset()`  | `select(df, x, y)` |
|   `df[grepl(names(df), "^x")]`   | `select(df, starts_with("x")` |
|   `mean(df$x)` | `summarise(df, mean(x))` |
|   `df[c(1, 2, 5), , drop = FALSE]` | `slice(df, c(1, 2, 5))` |

Table: (\#tab:two-table-verbs) 两表的操作

| base | dplyr      |
|------|------------|
|   `merge(df1, df2)`                 | `inner_join(df1, df2)`  |
|   `merge(df1, df2, all.x = TRUE)`   | `left_join(df1, df2) `  |
|   `merge(df1, df2, all.y = TRUE)`   | `right_join(df1, df2)`  |
|   `merge(df1, df2, all = TRUE)`     | `full_join(df1, df2)`   |
|   `df1[df1$x %in% df2$x, , drop = FALSE]`    | `semi_join(df1, df2)` |
|   `df1[!df1$x %in% df2$x, , drop = FALSE]`   | `anti_join(df1, df2)` |


```{r}
class(mtcars)
library(data.table)
mtcars <- as.data.table(mtcars)
class(mtcars)
```

### 选择多列 {#sec-select}

```{r}
# base
mtcars[, c("cyl", "gear")] |>  head(3)
# data.table
mtcars[, c("cyl", "gear")] |>  head(3)
# dplyr
dplyr::select(mtcars, cyl, gear) |>  head(3)
```

反选多列，选择除了 cyl 和 gear 的列

```{r}
## 或者 mtcars[, setdiff(names(mtcars), c("cyl", "gear"))]
mtcars[, !(names(mtcars) %in% c("cyl", "gear"))] |>  head(3)
subset(mtcars, select = -c(cyl, gear)) |>  head(3)
```


### 过滤多行 {#sec-filter}

```{r}
# base
mtcars[mtcars$cyl == 6 & mtcars$gear == 4, ]
subset(mtcars, subset = cyl == 6 & gear == 4)
# data.table
mtcars[cyl == 6 & gear == 4, ]
# dplyr
dplyr::filter(mtcars, cyl == 6 & gear == 4)
```


### 去重多行 {#sec-duplicated}

```{r}
# base
mtcars[!duplicated(mtcars[, c("cyl", "gear")])]
# data.table
mtcars[!duplicated(mtcars, by = c("cyl", "gear")), ]
unique(mtcars, by = c("cyl", "gear"))
# dplyr
dplyr::distinct(mtcars, cyl, gear, .keep_all = TRUE)
```

### 合并操作 {#sec-merge}

在数据库的操作中，合并又称为连接


#### 左合并 {#subsec-left-join}


```{r}
# dplyr::inner_join()
# dplyr::left_join()
# dplyr::right_join()
# dplyr::full_join()
```

#### 右合并 {#subsec-right-join}





### 新添多列 {#sec-add-columns}

```{r}
mtcars[cyl == 6, `:=`(disp_mean = mean(disp), hp_mean = mean(hp))][cyl == 6, .(cyl, disp, hp, disp_mean, hp_mean)]
```

### 删除多列 {#sec-delete-columns}

删除列就是将该列的值清空，置为 NULL，下面将新添的两个列删除，根据列名的特点用正则表达式匹配

```{r}
mtcars[, colnames(mtcars)[grep("_mean$", colnames(mtcars))] := NULL]
```

### 筛选多列 {#sec-select-columns}

按照某一规则筛选多列

```{r}
library(data.table)
iris <- as.data.table(iris)
iris[, head(.SD, 6), .SDcols = function(x) is.numeric(x)]
```



### 修改多列类型 {#sec-modify-columns-type}

```{r}
mtcars[, (c("cyl", "disp")) := lapply(.SD, as.integer), .SDcols = c("cyl", "disp")]
str(mtcars)
```

### 取每组第一行 {#sec-select-first-row}

先将 mtcars 按 cyl 升序，gear 降序排列，然后按 cyl, gear 和 am 分组取第一行

```{r}
mtcars[order(cyl, -gear)][, head(.SD, 1), by = list(cyl, gear, am)]
# 或者
mtcars[order(cyl, -gear)][, .SD[1], by = list(cyl, gear, am)]
```


### 计算环比同比 {#subsec-mom-vs-yoy}

以数据集 AirPassengers 为例，重新整理后见表 \@ref(tab:air-passengers)

```{r air-passengers}
library(magrittr)
dat <- data.frame(
  year = rep(1949:1960, each = 12),
  month = month.abb, num = AirPassengers
) %>%
  reshape(.,
    v.names = "num", idvar = "year", timevar = "month",
    direction = "wide", sep = ""
  ) %>%
  setNames(., gsub(pattern = "(num)", replacement = "", x = colnames(.)))

rownames(dat) <- subset(dat, select = year, drop = TRUE)
air_passengers <- subset(dat, select = -year)

knitr::kable(air_passengers,
  caption = "1949-1960年国际航班乘客数量变化",
  align = "c", row.names = TRUE
)
```

横向计算环比，如1949年2月相比1月增长多少、3月相比2月增长多少，以此类推，就是计算环比？纵向计算同比，如1950年1月相比1949年1月增长多少、1951年相比1950年1月增长多少？

```{r}
# 环比横向/同比纵向
mom <- function(x) diff(x, lag = 1) / x[-length(x)] # month to month
# 格式化输出
format_mom <- function(x) formatC(mom(x), format = "f", digits = 4)
```


```{r,eval=is_html}
library(formattable)
# 同比变化
air_passengers %>%
  apply(., 2, format_mom) %>%
  as.data.frame() %>%
  formattable(., list(
    Jan = color_tile("white", "pink"),
    Feb = color_tile("white", "springgreen4"),
    Mar = percent
  ))

library(DT)
datatable(air_passengers)
```

### 合并多个数据框 {#sec-merge-multi-dfs} 

将所有列都保留，以 `full_join()` 方式合并

```{r}
df1 <- iris[1:10, c(1, 5)]
df2 <- iris[11:15, c(1, 2, 5)]
df3 <- iris[16:30, c(1, 3, 5)]
all_dfs <- list(df1, df2, df3)
# base
Reduce(function(x, y, ...) merge(x, y, ..., all = TRUE), all_dfs)
# dplyr
Reduce(function(x, y, ...) dplyr::full_join(x, y, ...), all_dfs)
```

合并完应该有30行，为啥只有24行？这是因为 `merge()` 函数对主键 key 相同的记录会合并，要想不合并，需要调用 `rbindlist()` 函数 <https://d.cosx.org/d/421235>


`rbind()` 列数相同的两个 data.frame 按行合并，`cbind()` 行数相同的两个 data.frame 按列合并，`merge()` 对行、列数没有要求


```{r}
rbindlist(all_dfs, fill = TRUE)
# dplyr
dplyr::bind_rows(all_dfs)
```

### 分组聚合多个指标 {#sec-multiple-aggregations}

<https://stackoverflow.com/questions/24151602/calculate-multiple-aggregations-with-lapply-sd>

```{r}
# base
aggregate(
  data = mtcars, cbind(mpg, hp) ~ cyl,
  FUN = function(x) c(mean = mean(x), median = median(x))
)
# 数据一致性 https://d.cosx.org/d/420763-base-r
with(
  aggregate(cbind(mpg, hp) ~ cyl, mtcars,
    FUN = function(x) c(mean = mean(x), median = median(x))
  ),
  cbind.data.frame(cyl, mpg, hp)
)

# data.table
mtcars[, as.list(unlist(lapply(.SD, function(x) {
  list(
    mean = mean(x),
    median = median(x)
  )
}))),
by = "cyl", .SDcols = c("mpg", "hp")
]
# dplyr
mtcars |> 
  dplyr::group_by(cyl) |> 
  dplyr::summarise(
    mean_mpg = mean(mpg), mean_hp = mean(hp),
    median_mpg = mean(mpg), median_hp = mean(hp)
  )
```

### 重命名多个列 {#sec-rename-multi-cols}

```{r}
tmp <- aggregate(
  data = mtcars, cbind(mpg, hp) ~ cyl,
  FUN = median
)
tmp <- as.data.table(tmp)
setnames(tmp, old = c("mpg", "hp"), new = c("median_mpg", "median_hp"))
tmp
```

### 对多个列依次排序 {#sec-sort-multi-cols}

<https://stackoverflow.com/questions/1296646/how-to-sort-a-dataframe-by-multiple-columns>

```{r}
# base
tmp[order(median_mpg, -median_hp), ]
# data.table
setorder(tmp, median_mpg, -median_hp)
# dplyr
dplyr::arrange(tmp, median_mpg, desc(median_hp))
```

### 重排多个列的位置 {#sec-rearrange-position-multi-cols} 

```{r}
# https://stackoverflow.com/questions/19619666/change-column-position-of-data-table
setcolorder(tmp, c("median_mpg", setdiff(names(tmp), "median_mpg")))
tmp
# dplyr
dplyr::select(tmp, "median_mpg", setdiff(names(tmp), "median_mpg"))
```

### 整理回归结果 {#sec-tidy-output}

```{r}
dat <- split(iris, iris$Species)
mod <- lapply(dat, function(x) lm(Petal.Length ~ Sepal.Length, x))
mod <- lapply(mod, function(x) coef(summary(x)))
mod <- Map(function(x, y) {
  x <- as.data.frame(x)
  x$Species <- y
  x
}, mod, names(dat))
mod <- do.call(rbind, mod)
mod

# 管道操作
split(iris, iris$Species) %>%
  lapply(., function(x) coef(summary(lm(Petal.Length ~ Sepal.Length, x)))) %>%
  Map(function(x, y) {
    x <- as.data.frame(x)
    x$Species <- y
    x
  }, ., levels(iris$Species)) %>%
  do.call(rbind, .)

# dplyr 操作，需要 dplyr >= 1.0.0 
iris %>%
  dplyr::group_by(Species) %>%
  dplyr::summarise(broom::tidy(lm(Petal.Length ~ Sepal.Length)))
```

### `:=` 和 `.()` {#sec-assignment-by-reference}

```{r}
mtcars[, mpg_rate := round(mpg / sum(mpg) * 100, digits = 2), by = .(cyl, vs, am)]
mtcars[, .(mpg_rate, mpg, cyl, vs, am)]
mtcars[, .(mpg_rate = round(mpg / sum(mpg) * 100, digits = 2)), by = .(cyl, vs, am)]
```

### 去掉含有缺失值的记录 {#sec-remove-na}

```{r}
airquality[complete.cases(airquality), ] |>  head()
# 或着
airquality[!apply(airquality, 1, anyNA), ] |>  head()
```

### 集合操作 {#sec-match-set}

match 和 `%in%` 
<https://d.cosx.org/d/421314>

```{r}
`%nin%` <- Negate("%in%")
# `%in%` <- function(x, table) match(x, table, nomatch = 0) > 0 # %in% 函数的定义
x <- letters[1:5]
y <- letters[3:8]

x %in% y
x %nin% y
```

返回一个逻辑向量，x 中的元素匹配到了就返回 TRUE，否则 FALSE， `%nin%` 是 `%in%` 的取反效果

```{r}
match(x, y)
```

x 在 y 中的匹配情况，匹配到了，就返回在 y 中匹配的位置，没有匹配到就返回 NA

```{r}
setdiff(x, y)
intersect(x, y)
union(x, y)
```

### 对数值向量按既定分组计数 {#transform-cut-aggregate}

此数据处理过程陆续使用了 `transform()`、`cut()` 和 `aggregate()` 三个函数

```{r}
# 对数值向量按既定分组计数
dat <- data.frame(y = 1:12)
dat <- transform(dat, x = cut(y, breaks = c(0, 6, 9, 15)))
dat <- aggregate(data = dat, y ~ x, FUN = length)
```


```{r,eval=FALSE}
ggplot(data = dat, aes(x = x, y = y)) +
  geom_col()

data.frame(y = 1:12) %>%
  transform(x = cut(y, breaks = c(0, 6, 9, 15))) %>%
  aggregate(data = ., y ~ x, FUN = length) %>%
  ggplot(data = ., aes(x = x, y = y)) +
  geom_col()
```

对数值向量按分位数分组计数

```{r}
dat <- data.frame(y = 1:12)
dat <- transform(dat, x = cut(
  x = y,
  breaks = quantile(y, prob = seq(0, 1, 0.25), na.rm = TRUE)
))

# dat <- transform(dat, x = cut(
#   x = y,
#   breaks = quantile(y, prob = seq(0, 1, 0.25)),
#   include.lowest = T
# ))

dat1 <- aggregate(data = dat, y ~ x, FUN = length)
```


```{r,eval=FALSE}
ggplot(data = dat1, aes(x = x, y = y)) +
  geom_col()
```

### 分组排序 {#aggregate-order}

按变量 a 分组计算，之后按变量 b 降序排列

```{r}
dat <- aggregate(data = iris, cbind(Sepal.Width, Sepal.Length) ~ Species, FUN = mean)
# 按 Species 降序排列
dat[order(dat$Species, decreasing = T), ]
```

### 分组获取 Top 值 {#lapply-split-order}

分组按既定规律取数，比如按 Species 分组取 Top 6

```{r,eval=FALSE}
# 分组取前6个
do.call("rbind.data.frame", lapply(base::split(x = iris, ~Species), head))
```


```{r}
# 分组取 Top 6
do.call(rbind, lapply(split(iris, iris$Species),
  FUN = function(x) head(x[order(x$Sepal.Length, decreasing = T), ], 6)
))
```

### 分组抽样 {#lapply-split-sample}

```{r}
# 分组抽样
do.call(rbind, lapply(split(iris, iris$Species),
  FUN = function(x) x[sample(1:nrow(x), size = 6), ]
))
```

### 分组计算分位数 {#lapply-split-quantile}

```{r}
# 分组计算分位数，如何分组呢
do.call(rbind, lapply(iris[, sapply(iris, class) == "numeric"], quantile))

aggregate(data = iris, cbind(Sepal.Length, Sepal.Width) ~ Species, FUN = quantile)

# 对 Sepal.Length 按 Species 分组计算分位数
do.call("rbind", tapply(iris$Sepal.Length, iris$Species, quantile))
```


```{r}
# 分组取平均 mean /中位数 median
aggregate(data = iris, . ~ Species, FUN = mean)
```


### 计算日粒度的 DoD/WoW/MoM/YoY {#shift-lag}


截止写作时间，data.table 提供的滑动窗口聚合统计函数 `frollmean()`、`frollsum()` 和 `frollapply()` 还处于实验阶段。 shift 提供漂移功能，向前前置 lead 或向后延迟 lag。

[移动平均、求和和计算](https://r-norberg.blogspot.com/2016/06/understanding-datatable-rolling-joins.html)


```{r}
dat <- data.frame(dt = seq(
  from = as.Date("2021-01-01"),
  to = Sys.Date(), by = "1 day"
))

dat <- within(dat, {
  uv = round(1000 * runif(n = nrow(dat)))
  uv_dod_d = ifelse(nrow(dat) <= 1, NA, c(NA, diff(uv, lag = 1)))
  uv_wow_d = ifelse(nrow(dat) <= 7, NA, c(rep(NA, 7), diff(uv, lag = 7)))
  uv_mom_d = ifelse(nrow(dat) <= 30, NA, c(rep(NA, 30), diff(uv, lag = 30)))
  uv_yoy_d = ifelse(nrow(dat) <= 365, NA, c(rep(NA, 365), diff(uv, lag = 365)))
})
```




## 运行环境 {#sec-adm-sessioninfo}

```{r}
sessionInfo()
```
