# 贝叶斯模型 {#chap:bayesian-models}

[shinystan](https://github.com/stan-dev/shinystan) 借助 [rstan](https://github.com/stan-dev/rstan) 打包了一些 stan 编写的统计模型，提供模型评估的功能。相比于 [rstan](https://github.com/stan-dev/rstan)，[brms](https://github.com/paul-buerkner/brms) 支持了更加广泛的模型，[shinybrms](https://github.com/fweber144/shinybrms) 类似 [shinystan](https://github.com/stan-dev/shinystan) 提供可视化的 shiny 前端，方便用户调用模型和评估效果。[rstanarm](https://github.com/stan-dev/rstanarm) 基于 stan 语言重写了 [arm](https://github.com/suyusung/arm) 里的模型，和 [brms](https://github.com/paul-buerkner/brms) 一样，提供类似 [lme4](https://github.com/lme4/lme4) 的公式语法，和 Base R 内置的函数 `lm()` 和 `glm()` 保持一致，降低用户学习成本。

[cmdstanr](https://github.com/stan-dev/cmdstanr) 相比于 rstan 将会更加轻量，更快地将 CmdStan 的新功能融入进来，方便用户滚动升级，相比于 **rstan** 包，**cmdstanr** 包的一个巨大优势是和 Stan 软件的更新分离。做贝叶斯计算的软件框架还包括 JAGS 和 WinBUGS，苏毓松开发的 R2jags 包 [@R-R2jags] 是 JAGS 的 R 接口。

[TMB](https://github.com/kaskr/adcomp)

- 书籍：
[Richard McElreath](https://xcelab.net/rm/) 为《Statistical Rethinking》写的 [rethinking](https://github.com/rmcelreath/rethinking) 包，参考 Derek S. Young [@Regression_2017_Young] 和 Michael H. Kutner 等 [@Kutner_2005_Applied]

- 论文：
An Introduction to Inductive Statistical Inference: from Parameter Estimation to Decision-Making <https://arxiv.org/abs/1808.10173v2> 固定效应/随机效应广义线性模型：多水平各种模型回归，模型结构和 Stan 代码

- 课程：
线性模型的内容主要分为四大块，分别是线性回归模型、方差分析模型、协方差分析模型和线性混合效应模型。国外 David Pollard 的线性模型 [课程内容](http://www.stat.yale.edu/~pollard/Courses/312.fall2016/)

- 会议：
Paul-Christian Bürkner 在 Stan 大会上介绍 brms 和 rstanarm <https://github.com/InsuranceDataScience/StanWorkshop2018>

## 软件配置 {#sec:stan-setup}

从 GitHub 下载最新版的源码包 <https://github.com/stan-dev/cmdstan/releases/latest>，编译二进制版本

```bash
tar -xzf /Users/xiangyun/Desktop/cmdstan-2.26.0.tar.gz -C /opt/
cd cmdstan-2.26.0
make build
```

设置环境变量 CMDSTAN 指向 CmdStan 安装路径，加载 **cmdstanr** 包会自动检测和加载

```r
Sys.setenv(CMDSTAN="/opt/cmdstan-2.26.0")
```

还可以设置环境变量 `CMDSTANR_NO_VER_CHECK=TRUE`，让 cmdstanr 不要检查 CmdStan 版本状态，是不是最新版，比如本书将固定下 CmdStan 版本为 2.26.0

**cmdstanr** 当前还在开发中，安装方式如下

```{r,eval=FALSE}
remotes::install_github('stan-dev/cmdstanr')
# 或者
install.packages("cmdstanr", repos = c("https://mc-stan.org/r-packages/", getOption("repos")))
```

另有一篇博文介绍在 [Windows 系统上安装 cmdstanr](https://www.maxmantei.com/blog/2020-05-16-installing-cmdstanr-on-windows/cmdstanr-windows/) 的过程，这里不做展开。

## 正态分布 {#sec:bayesian-normal-distribution}

我们以估计正态分布参数为例说明贝叶斯估计方法

$$Y \sim \mathcal{N}(\mu,\sigma^2)$$
已知 $y_1,y_2,\ldots,y_n$ 是来自正态总体 $\mathcal{N}(\mu,\sigma^2)$ 的一个样本，我们需要估计这个正态分布模型的参数 $\mu$ 和 $\sigma^2$。

最大似然估计，简单推导过程，计算代码；再讲 stan 的计算步骤

```{cat, engine.opts=list(file = 'code/normal_dist.stan')}
// The input data is a vector 'y' of length 'N'.
data {
  int<lower=0> N;
  vector[N] y;
}
// The parameters accepted by the model. Our model
// accepts two parameters 'mu' and 'sigma'.
parameters {
  real mu;
  real<lower=0> sigma;
}
// The model to be estimated. We model the output
// 'y' to be normally distributed with mean 'mu'
// and standard deviation 'sigma'.
model {
  y ~ normal(mu, sigma);
}
```
```{r}
library(cmdstanr)
mod <- cmdstan_model(stan_file = "code/normal_dist.stan", compile = TRUE)
```

打包观测数据，初始化待估参数值，指定链条数，其中 `dataList` 必须与 stan 代码中数据块声明保持一致（如变量名称，长度），每条链使用不同的初始值，选择合适的初始值可以有效地提高收敛的速度。

```{r}
# 数据准备
set.seed(20190427)
# 设置参数
mu <- 10
sd <- 2
# 样本量
nobs <- 500
nchains <- 4
# 生成随机数
y <- rnorm(n = nobs, mean = mu, sd = sd)
# 给每条链设置不同的参数初始值
inits_data <- lapply(1:nchains, function(i) {
  list(
    mu = runif(1, min(y), max(y)),
    sigma = runif(1, 1, 10)
  )
})
```

将参数初值代入模型，抽样，获取参数的后验分布

```{r}
normal_fit <- mod$sample(
  data = list(
    N = nobs,
    y = y
  ),
  init = inits_data,
  iter_warmup = 1000, # 每条链预处理迭代次数
  iter_sampling = 2000, # 每条链总迭代次数
  chains = nchains, # 马尔科夫链的数目
  parallel_chains = 1, # 指定 CPU 核心数，可以给每条链分配一个
  show_messages = FALSE, # 不显示迭代的中间过程
  refresh = 0, # 不显示采样的进度
  seed = 20190425 # 设置随机数种子，不要使用 set.seed() 函数
)
```

检查收敛性，Rhat 决定收敛性，所有待估参数的Rhat必须小于1.1，同时有效样本数量 n_eff 除以抽样总数 N 必须小于0.001，否则收敛性是值得怀疑的。拟合结果及解释如下：

```{r}
# 模型参数估计结果
normal_fit$cmdstan_summary()
```

调用 draws 方法 `normal_fit$draws()`，获得一个由 **posterior** 构造的 `draws_array` 对象，

```{r}
draws_array <- normal_fit$draws()
str(draws_array)
```

采样结果可以直接传递给 **bayesplot** 包，绘制参数的后验分布和马尔科夫链蒙特卡罗采样的轨迹图（trace plot）。

```{r mu-sigma-dist,fig.cap="(ref:mu-dist-cap)",fig.width=8,fig.height=4,fig.subcap=c("参数的轨迹图", "参数的后验分布图"),fig.show='hold', fig.ncol = 1}
library(bayesplot)
mcmc_trace(normal_fit$draws(c("mu", "sigma")))
mcmc_hist(normal_fit$draws(c("mu", "sigma")))
```

(ref:mu-dist-cap) 参数 $\mu, \sigma$ 的迭代轨迹图和后验分布图



## 高斯过程 {#sec:gaussian-process}

模拟高斯过程例子来自 Stan 参考手册 [@Stan_2018_Bayesian]

```{cat, engine.opts=list(file = 'code/normal_gp.stan')}
data {
  int<lower=1> N;
  real x[N];
}
transformed data {
  matrix[N, N] K;
  vector[N] mu = rep_vector(0, N);
  for (i in 1:(N - 1)) {
    K[i, i] = 1 + 0.1;
    for (j in (i + 1):N) {
      K[i, j] = exp(-0.5 * square(x[i] - x[j]));
      K[j, i] = K[i, j];
    }
  }
  K[N, N] = 1 + 0.1;
}
parameters {
  vector[N] y;
}
model {
  y ~ multi_normal(mu, K);
}
```
```{r,eval=FALSE}
mod <- cmdstan_model(stan_file = "code/normal_gp.stan")
```

stan 库内置了核函数为二次幂指数的实现，因此可以直接调用 `cov_exp_quad` 函数计算协方差矩阵

```{cat, engine.opts=list(file = 'code/compat_gp.stan')}
data {
  int<lower=1> N;
  real x[N];
}
transformed data {
  matrix[N, N] K = cov_exp_quad(x, 1.0, 1.0);
  vector[N] mu = rep_vector(0, N);
  for (n in 1:N)
    K[n, n] = K[n, n] + 0.1;
}
parameters {
  vector[N] y;
}
model {
  y ~ multi_normal(mu, K);
}
```
```{r,eval=FALSE}
mod <- cmdstan_model(stan_file = "code/compat_gp.stan")
```

以 MASS 的 topo 数据集引出高斯过程回归模型问题复杂性


## 分层正态模型 {#sec:hierarchical-normal-models}

Multilevel Models 多水平模型、Hierarchical Models 层次模型

### schools 数据 {#sec:eight-schools}

```{cat, engine.opts=list(file = 'code/eight_schools.stan')}
// 模型编码
// saved as eight_schools.stan
data {
  int<lower=0> J;         // number of schools 
  real y[J];              // estimated treatment effects
  real<lower=0> sigma[J]; // standard error of effect estimates 
}
parameters {
  real mu;                // population treatment effect
  real<lower=0> tau;      // standard deviation in treatment effects
  vector[J] eta;          // unscaled deviation from mu by school
}
transformed parameters {
  vector[J] theta = mu + tau * eta;        // school treatment effects
}
model {
  target += normal_lpdf(eta | 0, 1);       // prior log-density
  target += normal_lpdf(y | theta, sigma); // log-likelihood
}
```
```{r}
# 模型编译
mod <- cmdstan_model(stan_file = "code/eight_schools.stan")

# 模型拟合
eight_schools_fit <- mod$sample(
  data = list( # 观测数据
    J = 8,
    y = c(28, 8, -3, 7, -1, 1, 18, 12),
    sigma = c(15, 10, 16, 11, 9, 11, 10, 18)
  ),
  iter_warmup = 1000, # 每条链预处理迭代次数
  iter_sampling = 2000, # 每条链总迭代次数
  chains = 4, # 马尔科夫链的数目
  parallel_chains = 1, # 指定 CPU 核心数，可以给每条链分配一个
  show_messages = FALSE, # 不显示迭代的中间过程
  refresh = 0, # 不显示采样的进度
  seed = 20190425 # 设置随机数种子，不要使用 set.seed() 函数
)
```

模型拟合结果

```{r}
eight_schools_fit$cmdstan_summary()
```

4 条马尔可夫链，19 个变量，2000 次迭代，轨迹数据如下

```{r}
eight_schools_fit$draws()
```

提取参数 $\mu$ 的四条迭代点列

```{r}
eight_schools_fit$draws("mu")
```

`eight_schools_fit` 是一个 R6 对象，包含整个模型信息

```{r}
class(eight_schools_fit)
str(eight_schools_fit)
```

模型诊断：查看迭代点列的平稳性

```{r mu-iteration}
mcmc_dens(eight_schools_fit$draws(c("mu")))
```


分层线性模型之生长曲线模型 [@Gelfand_1990_JASA]

### rats 数据 {#subsec:rats}

贝叶斯分层图

```{r}
# 数据准备
# modified code from https://github.com/stan-dev/example-models/tree/master/bugs_examples/vol1/rats
N <- 30
T <- 5
y <- structure(c(
  151, 145, 147, 155, 135, 159, 141, 159, 177, 134,
  160, 143, 154, 171, 163, 160, 142, 156, 157, 152, 154, 139, 146,
  157, 132, 160, 169, 157, 137, 153, 199, 199, 214, 200, 188, 210,
  189, 201, 236, 182, 208, 188, 200, 221, 216, 207, 187, 203, 212,
  203, 205, 190, 191, 211, 185, 207, 216, 205, 180, 200, 246, 249,
  263, 237, 230, 252, 231, 248, 285, 220, 261, 220, 244, 270, 242,
  248, 234, 243, 259, 246, 253, 225, 229, 250, 237, 257, 261, 248,
  219, 244, 283, 293, 312, 272, 280, 298, 275, 297, 350, 260, 313,
  273, 289, 326, 281, 288, 280, 283, 307, 286, 298, 267, 272, 285,
  286, 303, 295, 289, 258, 286, 320, 354, 328, 297, 323, 331, 305,
  338, 376, 296, 352, 314, 325, 358, 312, 324, 316, 317, 336, 321,
  334, 302, 302, 323, 331, 345, 333, 316, 291, 324
), .Dim = c(30, 5))
x <- c(8.0, 15.0, 22.0, 29.0, 36.0)
xbar <- 22.0


# 模型参数设置
chains <- 4
iter <- 1000

init <- rep(list(list(
  alpha = rep(250, 30), beta = rep(6, 30),
  alpha_c = 150, beta_c = 10,
  tausq_c = 1, tausq_alpha = 1,
  tausq_beta = 1
)), chains)
```


```{r}
mod <- cmdstan_model(file = "code/rats.stan")

rats_fit <- mod$sample(
  data = list(N = N, T = T, y = y, x = x, xbar = xbar),
  init = init,
  iter_warmup = 1000, # 每条链预处理迭代次数
  iter_sampling = 2000, # 每条链总迭代次数
  chains = chains, # 马尔科夫链的数目
  parallel_chains = 1, # 指定 CPU 核心数，可以给每条链分配一个
  show_messages = FALSE, # 不显示迭代的中间过程
  refresh = 0, # 不显示采样的进度
  seed = 20190425 # 设置随机数种子，不要使用 set.seed() 函数
)
```



