# 案例研究 {#chap:case-study}

```{r,include=FALSE}
library(magrittr)
library(ggplot2)
```

[tidymodels](https://github.com/tidymodels/tidymodels) 和 [easystats](https://github.com/easystats/easystats) 都是基于 [tidyverse](https://github.com/tidyverse/tidyverse) [@Hadley_2019_tidyverse] 的统计模型套件。

[easystats](https://github.com/easystats/easystats) 包含 [insight](https://github.com/easystats/insight) [@ludecke2019insight] 和 [bayestestR](https://github.com/easystats/bayestestR) [@makowski2019bayestestr] 等共 9 个R 包，[tidymodels](https://github.com/tidymodels/tidymodels) 也包含差不多量的 R 包。

```{r workflow, fig.cap="模型", echo=FALSE}
nomnoml::nomnoml("
#padding: 25
#fontsize: 18
#fill: #FFDAE1; #FFA9D4
#stroke: #C71585
#linewidth: 2

[Import] -> [Understand]

[Understand |
  [Wrangle] -> [Visualize]
  [Visualize] -> [Model]
  [Model] -> [Wrangle]
]

[Understand] -> [Communicate]
")
```

统计建模：两种文化 [@Breiman_2001_Modeling]

> 这些案例来自 Kaggle、 Tudesday 或者自己找的数据集，而不是论文里，或者 R 包里的小数据集，应该更加真实，贴近实际问题，考虑更多细节

## 统计学家生平 {#sec:life-of-statisticians}

<!-- 定位：不用任何数据建模的手段，我只是呈现数据本身，但是给人的感觉要达到，一眼就能获得一个直接的感觉，读者立马就能有个感觉，这个感觉就是知道影响统计学家寿命的重大因素有哪些，后续的检验只是帮助我们更加准确地知道影响的大小 -->

世纪统计学家 100 位统计学家，寿命的影响因素，关联分析，图展示数据本身的

<!-- https://github.com/XiangyunHuang/MSG-Book/issues/74 -->

注明每位统计学家所在的年代经历的重大事件，如欧洲中世纪霍乱，第二次世界大战，文化大革命，用图形来讲故事，展现数据可视化的魅力，参考文献 [@Statisticians_1997_Johnson]

## R 语言发展历史 {#sec:history-of-r}

R 语言发展历史和现状，用图来表达

## 不同实验条件下植物生长情况 {#sec:PlantGrowth}

PlantGrowth 数据集收集自 Annette J. Dobson 所著书籍《An Introduction to Statistical Modelling》[@Dobson_1983_Modelling] 第 2 章第 2 节的案例 --- 研究植物在两种不同试验条件下的生长情况，植物通过光合作用吸收土壤的养分和空气中的二氧化碳，完成积累，故以植物的干重来刻画植物的生长情况，首先将几乎相同的种子随机地分配到实验组和对照组，基于完全随机实验设计（completely randomized experimental design），经过预定的时间后，将植物收割，干燥并称重，结果如表 \@ref(tab:PlantGrowth-data) 所示

```{r PlantGrowth-data}
# do.call("cbind", lapply(split(PlantGrowth, f = PlantGrowth$group), subset, select = "weight"))
## 或者
library(magrittr)
split(PlantGrowth, f = PlantGrowth$group) %>% # 分组
  lapply(., subset, select = "weight") %>% # 计算
  Reduce("cbind", .) %>% # 合并
  setNames(., levels(PlantGrowth$group)) %>% # 重命名 `colnames<-`(., levels(PlantGrowth$group))
  t %>% 
  knitr::kable(.,
    caption = "不同生长环境下植物的干重", row.names = TRUE,
    align = "c"
  )
```

设立对照组（控制组）ctrl 和实验组 trt1 和 trt2，比较不同的处理方式对植物干重的影响

```{r}
summary(PlantGrowth)
```

每个组都有10颗植物，生长情况如图\@ref(fig:plant-growth-fig)所示

```{r plant-growth-fig,echo=FALSE,fig.width=4,fig.height=4,fig.cap="植物干重",fig.show='hold',out.width='50%'}
## Annette J. Dobson 扩展的 Plant Weight Data 数据，见 59 页
boxplot(weight ~ group,
  data = PlantGrowth, main = "PlantGrowth data",
  ylab = "Dried weight of plants", col = "lightgray",
  notch = FALSE, varwidth = TRUE
)
library(ggplot2)
ggplot(data = PlantGrowth, aes(x = group, y = weight, color = group)) +
  geom_boxplot() +
  geom_jitter() +
  theme_minimal()
```

实验条件 trt1 和 trt2 对植物生长状况有显著的影响，为了量化这种影响，建立线性回归模型

```{r sub-lm}
fit_sublm <- lm(weight ~ group,
  data = PlantGrowth,
  subset = group %in% c("ctrl", "trt1")
)
anova(fit_sublm)
summary(fit_sublm)
```

下面再通过检验的方式比较实验组和对照组相比，是否有显著作用

```{r t-test-plant-growth}
# 控制组和实验组1比较
t.test(weight ~ group, data = PlantGrowth, subset = group %in% c("ctrl", "trt1"))
# 控制组和实验组2比较
t.test(weight ~ group, data = PlantGrowth, subset = group %in% c("ctrl", "trt2"))
```

检验结果表明，实验条件 trt2 会对植物生长产生显著效果，而实验条件 trt1 不会。在假定同方差的情况下，建立线性回归模型，同时考虑实验条件 trt1 和 trt2

```{r}
# 模型拟合
fit_lm <- lm(weight ~ group, data = PlantGrowth)

## 模型输出
summary(fit_lm)

## 方差分析
anova(fit_lm)

## 参数估计
coef(summary(fit_lm))
```

模型输出整理成表 \@ref(tab:lm-plant-growth-output) 所示

```{r lm-plant-growth-output,echo=FALSE}
# 整理模型输出到数据框
fit_lm_output <- round(coef(summary(fit_lm)), 4)
# 指定行名和列名
rownames(fit_lm_output) <- c("$\\alpha$", "$\\beta_1$", "$\\beta_2$")
colnames(fit_lm_output)[4] <- "$P(T > |t|)$"
knitr::kable(fit_lm_output,
  escape = FALSE, caption = "线性回归的输出",
  col.names = c("估计值", "标准差", "t 统计量", "P 值")
)
```

还可以将模型转化为数学公式

```{r eq-lm-plant-growth, results='asis'}
# 理论模型
equatiomatic::extract_eq(fit_lm)
# 拟合模型
equatiomatic::extract_eq(fit_lm, use_coefs = TRUE)
```

进一步地，我们在线性模型的基础上考虑每个实验组有不同的方差，先做方差齐性检验。

```{r homogeneity-of-variances}
bartlett.test(weight ~ group, data = PlantGrowth)
fligner.test(weight ~ group, data = PlantGrowth)
```

检验的结果显示，可以认为三个组的方差没有显著差异，但我们还是考虑每个组有不同的方差，看看放开假设能获得多少提升，后续会发现，从对数似然的角度来看，实际提升量很小，只有 7.72\%


上面同时比较多个总体的方差，会发现方差没有显著差异，那么接下来在假定方差齐性的条件下，比较均值的差异是否显著？

```{r homogeneity-variance}
# 参数检验，假定异方差
oneway.test(weight ~ group, data = PlantGrowth, var.equal = FALSE)
# 参数检验，假定方差齐性
oneway.test(weight ~ group, data = PlantGrowth, var.equal = TRUE)
# 非参数检验
kruskal.test(weight ~ group, data = PlantGrowth)
```

检验结果显示它们的均值是有显著差异的！


```{r gls-plant-growth}
fit_gls <- nlme::gls(weight ~ 1,
  weights = nlme::varIdent(form = ~ 1 | group),
  data = PlantGrowth, method = "REML"
)
summary(fit_gls)
# 这二者之间的区别是什么
fit_lme <- nlme::lme(weight ~ 1, random = ~ 1 | group, data = PlantGrowth)
summary(fit_lme)
```

$\sigma_i^2 = Var(\epsilon_{ij}), i = 1,2,3$ 表示第 $i$ 组的方差，

$$
y_{ij} = \mu + \epsilon_{ij}, i = 1,2,3
$$

其中 $\mu$ 是固定的未知参数，我们和之前假定同方差情形下的模型比较一下，现在异方差情况下模型提升的情况，从对数似然的角度来看

```{r loglik-lm-vs-gls, collapse=TRUE}
logLik(fit_lm)
logLik(fit_lm, REML = TRUE)
logLik(fit_gls)
logLik(fit_lme)
```

进一步地，我们考虑两水平模型，认为不同的实验组其均值和方差都不一样，检验三样本均值是否相等？

$\mu_1 = \mu_2 = \mu_3$ 检验，这里因为每组的样本量都一样，因此考虑 Turkey 的 T 法检验，检验均值是否有显著差别，实际上这里因为实验组数量只有2个，可以两两比对，如前所述。但是这里我们想扩展一下，考虑多组比较的问题。

<!-- 书籍 《概率论与数理统计教程》438 页重复数相等场合下的多重比较 T 法 [@Prob_2011_Mao] -->

和上面用 `gls` 拟合的模型是一致的。

\begin{align}
y_{ij}& = \mu_i + \epsilon_{ij}, \\
\mu_i & = \mu_{\theta} + \xi_i. \quad i  = 1,\ldots,3; \quad j = 1, \ldots, 10.
\end{align}

其中 $\mu_i$ 是随机的未知变量，服从均值为 $\mu_{\theta}$ 方差为 $Var(\xi_i) = \tau^2$ 的正态分布

我们用 **MASS** 包提供的 `glmmPQL()` 函数拟合该数据集

```{r lme-plant-growth-pql}
fit_lme_pql <- MASS::glmmPQL(weight ~ 1,
  random = ~ 1 | group, verbose = FALSE,
  family = gaussian(), data = PlantGrowth
)
summary(fit_lme_pql)
```

我们再借助 **brms** 包从贝叶斯的角度来分析数据，并建模

<!-- 就以 brms 包为例谈谈先验、参数设置，默认的先验有可能太宽泛了，导致不是很合理 <https://discourse.mc-stan.org/t/11584> -->

```{r lme-plant-growth-brms,eval=FALSE}
# 参考 https://www.xiangyunhuang.com.cn/2019/05/normal-hierarchical-model/
library(Rcpp)
fit_lme_brm <- brms::brm(weight ~ 1 + (1 | group),
  data = PlantGrowth, family = gaussian(), 
  refresh = 0, seed = 2019
)
summary(fit_lme_brm)
```


## 橘树生长情况 {#sec:orange}

<!-- 非线性混合效应模型 {#chap:nonlinear-mixed-models} -->

Orange 数据集包含三个变量，记录了加利福尼亚南部的一个小树林中的五棵橘树的生长情况，在 **datasets** 包里，数据集保存为 `c("nfnGroupedData", "nfGroupedData", "groupedData", "data.frame")` 类型的数据，同时具有着四个类的特点。

- Tree: 有序的指示变量，根据5棵橘树的最大直径划分，测量值很可能是根据林务员常用的“胸围周长”
- age: 橘树的树龄，自 1968 年 12 月 31 日起按天计算
- circumference: 橘树树干的周长，单位是毫米

查看部分数据的情况

```{r}
head(Orange)
```

查看变量的属性

```{r}
str(Orange)
```

说明 5 棵树之间的大小关系是 `3 < 1 < 5 < 2 < 4`，这里的数字 1，2，3，4，5 只是对树的编号，第一次测量时树的大小关系在 R 内用有序因子来表示。

```{r}
levels(Orange$Tree)
```

表 \@ref(tab:orange-data) 记录了 5 颗橘树自 1968 年 12 月 31 日以来的生长情况

```{r orange-data}
# aggregate(data = Orange, circumference ~  age, FUN = mean)
library(magrittr)
reshape(
  data = Orange, v.names = "circumference", idvar = "Tree",
  timevar = "age", direction = "wide", sep = ""
) %>%
  knitr::kable(.,
    caption = "躯干周长（毫米）随时间（天）的变化",
    row.names = FALSE, col.names = gsub("(circumference)", "", names(.)),
    align = "c"
  )
```

图 \@ref(fig:orange-tree) 以直观的方式展示 5 颗橘树的生长变化，相比于表 \@ref(tab:orange-data) 我们能更加明确读取数据中的变化

```{r orange-tree,fig.cap="橘树生长模型"}
library(ggplot2)
p <- ggplot(data = Orange, aes(x = age, y = circumference, color = Tree)) +
  geom_point() +
  geom_line() +
  theme_minimal() +
  labs(x = "age (day)", y = "circumference (mm)")
p
```


```{r orange-animate, fig.show='animate', interval=1/10, eval=knitr::is_latex_output(),cache=TRUE}
library(gganimate)
p + transition_reveal(age)
```
```{r, ref.label='orange-animate', echo=FALSE, eval=knitr::is_html_output(),cache=TRUE}
# 在 PDF 里必须指定参数 `fig.show='animate'` 否则插入的只是图片而不是动画
# 在 HTML 里就不必指定参数，默认会生成 gif 图片
# 嵌入 PDF 里面的动画需要 Acrobat Reader 阅读器才能正确地显示
```
