# 数据可视化-图库 {#chap:data-visualization-gallery}


```{r}
library(ggplot2)
library(patchwork)
`%>%` <- magrittr::`%>%`

clean_plotly <- function(p = ggplot2::last_plot(), ...) {
  plotly::ggplotly(p, ...) %>% 
    plotly::config(displayModeBar = FALSE)
}
```


## 饼图 {#sec:ggplot2-pie}

我对饼图是又爱又恨，爱的是它表示百分比的时候，往往让读者联想到蛋糕，份额这类根深蒂固的情景，从而让数字通俗易懂、深入人心，是一种很好的表达方式，恨的也是这一点，我用柱状图表达不香吗？人眼对角度的区分度远不如柱状图呢，特别是当两个类所占的份额比较接近的时候，所以很多时候，除了用饼图表达份额，还会在旁边标上百分比，从数据可视化的角度来说，如图 \@ref(fig:bod-pie) 所示，这是信息冗余！

```{r bod-pie, fig.asp=1,fig.width=5,fig.height=5,fig.cap="饼图"}
BOD %>% transform(., ratio = demand / sum(demand)) %>% 
  ggplot(., aes(x = "", y = demand, fill = reorder(Time, demand))) +
  geom_bar(stat = "identity", show.legend = FALSE, color = "white") +
  coord_polar(theta = "y") +
  geom_text(aes(x = 1.6, label = paste0(round(ratio, digits = 4) * 100, "%")),
    position = position_stack(vjust = 0.5), color = "black"
  ) +
  geom_text(aes(x = 1.2, label = Time),
    position = position_stack(vjust = 0.5), color = "black"
  ) +
  theme_void(base_size = 14)
```

`plot_ly(type = "pie", ... )` 和添加图层 `add_pie()` 的效果是一样的

```{r diamond-pie,fig.cap="饼图",eval=knitr::is_html_output()}
library(data.table)
diamonds <- as.data.table(diamonds)
dat <- diamonds[, .(cnt = .N), by = .(cut)]

plotly::plot_ly() %>%
  plotly::add_pie(
    data = dat, labels = ~cut, values = ~cnt,
    name = "简单饼图1", domain = list(row = 0, column = 0)
  ) %>%
  plotly::add_pie(
    data = dat, labels = ~cut, values = ~cnt, hole = 0.6,
    textposition = "inside", textinfo = "label+percent",
    name = "简单饼图2", domain = list(row = 0, column = 1)
  ) %>%
  plotly::layout(
    title = "多图布局", showlegend = F,
    grid = list(rows = 1, columns = 2),
    xaxis = list(showgrid = FALSE, zeroline = FALSE, showticklabels = FALSE),
    yaxis = list(showgrid = FALSE, zeroline = FALSE, showticklabels = FALSE)
  ) %>% 
  plotly::config(displayModeBar = FALSE)
```

设置参数 hole 可以绘制环形饼图，比如 hole = 0.6 

## 地图 {#sec:ggplot2-map}

USArrests 数据集描述了1973年美国50个州每10万居民中因袭击、抢劫和强奸而逮捕的人，以及城市人口占比。这里的地图是指按照行政区划为边界的示意图，比如图 \@ref(fig:state-crimes)

```{r state-crimes,fig.cap="1975年美国各州犯罪事件",fig.width=8,fig.height=4}
library(maps)
crimes <- data.frame(state = tolower(rownames(USArrests)), USArrests)
# 等价于 crimes %>% tidyr::pivot_longer(Murder:Rape)
vars <- lapply(names(crimes)[-1], function(j) {
  data.frame(state = crimes$state, variable = j, value = crimes[[j]])
})
crimes_long <- do.call("rbind", vars)
states_map <- map_data("state")
ggplot(crimes, aes(map_id = state)) +
  geom_map(aes(fill = Murder), map = states_map) +
  expand_limits(x = states_map$long, y = states_map$lat) +
  scale_fill_binned(type = "viridis") +
  coord_map() +
  theme_minimal()
```

先来看看中国及其周边，见图\@ref(fig:incorrect-map)，这个地图的缺陷就是中国南海及九段线没有标记，台湾和中国大陆不是一种颜色标记，这里的地图数据来自 R 包 **maps** 和 **mapdata**，像这样的地图就不宜在国内正式刊物上出现。

```{r incorrect-map,fig.cap="中国及其周边",fig.width=8,fig.height=4}
library(maps)
library(mapdata)
east_asia <- map_data("worldHires",
  region = c(
    "Japan", "Taiwan", "China",
    "North Korea", "South Korea"
  )
)
ggplot(east_asia, aes(x = long, y = lat, group = group, fill = region)) +
  geom_polygon(colour = "black") +
  scale_fill_brewer(palette = "Set2") +
  theme_minimal()
```

绘制真正的地图需要考虑投影坐标系，观察角度、分辨率、政策法规等一系列因素，它是一种复杂的图形，如图 \@ref(fig:draw-map) 所示。

```{r draw-map,fig.cap="画地图的正确姿势",fig.width=4,fig.height=4,out.width="45%",fig.show='hold',fig.ncol=2,fig.subcap=c("墨卡托投影", "北极观察", "正交投影", "正交投影北极观察"),collapse=TRUE}
worldmap <- map_data("world")

# 默认 mercator 投影下的默认视角 c(90, 0, mean(range(x)))
ggplot(worldmap, aes(long, lat, group = group)) +
  geom_polygon(aes(fill = region), show.legend = FALSE) +
  coord_map(
    xlim = c(-120, 40), ylim = c(30, 90)
  )

# 换观察角度
ggplot(worldmap, aes(long, lat, group = group)) +
  geom_polygon(aes(fill = region), show.legend = FALSE) +
  coord_map(
    xlim = c(-120, 40), ylim = c(30, 90),
    orientation = c(90, 0, 0)
  )

# 换投影坐标系
ggplot(worldmap, aes(long, lat, group = group)) +
  geom_polygon(aes(fill = region), show.legend = FALSE) +
  coord_map("ortho",
    xlim = c(-120, 40), ylim = c(30, 90)
  )

# 二者皆换
ggplot(worldmap, aes(long, lat, group = group)) +
  geom_polygon(aes(fill = region), show.legend = FALSE) +
  coord_map("ortho",
    xlim = c(-120, 40), ylim = c(30, 90),
    orientation = c(90, 0, 0)
  )
```

<!-- 世界地图引发的 <https://d.cosx.org/d/420808> -->

## 热图 {#sec:ggplot2-heatmap}

<!-- [heatmap3](https://cran.r-project.org/package=heatmap3) 包提供兼容 Base R 的 heatmap() 函数 -->

Zuguang Gu 开发的 [ComplexHeatmap](https://github.com/jokergoo/ComplexHeatmap) 包实现复杂数据的可视化，用以发现关联数据集之间的模式。特别地，比如基因数据、生存数据等，更多应用见开发者的书籍 [ComplexHeatmap 完全手册](https://jokergoo.github.io/ComplexHeatmap-reference/book/) 。 R 包发布在 Bioconductor 上 <https://www.bioconductor.org/packages/ComplexHeatmap>。使用之前我要确保已经安装 **BiocManager** 包，这个包负责管理 Bioconductor 上所有的包，需要先安装它，然后安装 **ComplexHeatmap** 包 [@Gu_2016_heatmap]。

```{r, eval=!require("ComplexHeatmap")}
if (!requireNamespace("BiocManager", quietly = TRUE))
    install.packages("BiocManager")
BiocManager::install("ComplexHeatmap")
```

## 条形图 {#sec:ggplot2-barplot}

```{r barplot-1,fig.cap="条形图的四种常见形态"}
# 漫谈条形图 https://cosx.org/2017/10/discussion-about-bar-graph
set.seed(2020)
dat <- data.frame(
  age = rep(1:30, 2),
  gender = rep(c("man", "woman"), each = 30),
  num = sample(x = 1:100, size = 60, replace = T)
)
# 重叠
p1 <- ggplot(data = dat, aes(x = age, y = num, fill = gender)) +
  geom_col(position = "identity", alpha = 0.5)
# 堆积
p2 <- ggplot(data = dat, aes(x = age, y = num, fill = gender)) +
  geom_col(position = "stack")
# 双柱
p3 <- ggplot(data = dat, aes(x = age, y = num, fill = gender)) +
  geom_col(position = "dodge")
# 百分比
p4 <- ggplot(data = dat, aes(x = age, y = num, fill = gender)) +
  geom_col(position = "fill") +
  scale_y_continuous(labels = scales::percent_format()) +
  labs(y = "%")
(p1 + p2) / (p3 + p4)
```

以数据集 diamonds 为例，按照纯净度 clarity 和切工 cut 分组统计钻石的数量，再按切工分组统计不同纯净度的钻石数量占比，如表 \@ref(tab:diamonds-table) 所示

```{r diamonds-table}
library(data.table)
diamonds <- as.data.table(diamonds)
dat <- diamonds[, .(cnt = .N), by = .(cut, clarity)] %>% 
  .[, pct := cnt / sum(cnt), by = .(cut)] %>% 
  .[, pct_pp := paste0(cnt, " (", scales::percent(pct, accuracy = 0.01), ")") ]
# 分组计数 with(diamonds, table(clarity, cut))
dcast(dat, formula = clarity ~ cut, value.var = "pct_pp") %>% 
  knitr::kable(align = "crrrrr", caption = "数值和比例组合呈现")
```

分别以堆积条形图和百分比堆积条形图展示，添加注释到条形图上，见 \@ref(fig:barplot-2)

```{r barplot-2,fig.cap="添加注释到条形图",fig.height=8,fig.width=8}
p1 = ggplot(data = dat, aes(x = cut, y = cnt, fill = clarity)) +
  geom_col(position = "dodge") +
  geom_text(aes(label = cnt), position = position_dodge(1), vjust = -0.5) +
  geom_text(aes(label = scales::percent(pct, accuracy = 0.1)),
    position = position_dodge(1), vjust = 1, hjust = 0.5
  ) +
  scale_fill_brewer(palette = "Spectral") +
  labs(fill = "clarity", y = "", x = "cut") +
  theme_minimal() + 
  theme(legend.position = "top")

p2 = ggplot(data = dat, aes(y = cut, x = cnt, fill = clarity)) +
  geom_col(position = "fill") +
  geom_text(aes(label = cnt), position = position_fill(1), vjust = -0.5) +
  geom_text(aes(label = scales::percent(pct, accuracy = 0.1)),
    position = position_fill(1), vjust = 1, hjust = 0.5
  ) +
  scale_fill_brewer(palette = "Spectral") +
  scale_x_continuous(labels = scales::percent) +
  labs(fill = "clarity", y = "", x = "cut") +
  theme_minimal() + 
  theme(legend.position = "top")

p1 / p2
```

借助 plotly 制作相应的动态百分比堆积条形图

```{r barplot-3,eval=knitr::is_html_output(),fig.cap="百分比堆积条形图", warning=FALSE}
ggplot(data = diamonds, aes(x = cut, fill = clarity)) +
  geom_bar(position = "dodge2") +
  scale_fill_brewer(palette = "Spectral")

plotly::plot_ly(dat,
  y = ~cut, color = ~clarity, x = ~cnt,
  colors = "Spectral", type = "bar",
  text = ~ paste0(
    cnt, "颗 <br>",
    "占比：", scales::percent(pct, accuracy = 0.1), "<br>"
  ), 
  hoverinfo = "text"
) %>%
  plotly::layout(barmode = "stack", barnorm = "percent") %>%
  plotly::config(displayModeBar = FALSE)

# `type = "histogram"` 以 cut 和 clarity 分组计数
plotly::plot_ly(diamonds,
  x = ~cut, color = ~clarity,
  colors = "Spectral", type = "histogram"
) %>%
  plotly::config(displayModeBar = FALSE)

# 堆积图
plotly::plot_ly(diamonds,
  x = ~cut, color = ~clarity,
  colors = "Spectral", type = "histogram"
) %>%
  plotly::layout(
    barmode = "stack", 
    yaxis = list(title = "cnt"),
    legend = list(title = list(text = "clarity"))
  ) %>%
  plotly::config(displayModeBar = FALSE)

# 百分比堆积图
plotly::plot_ly(diamonds,
  x = ~cut, color = ~clarity,
  colors = "Spectral", type = "histogram"
) %>%
  plotly::layout(
    barmode = "stack", barnorm = "percent",
    yaxis = list(title = "percent"),
    legend = list(title = list(text = "clarity"))
  ) %>%
  plotly::config(displayModeBar = FALSE)
```


```{r,eval=FALSE}
library(apexcharter)
apex(data = dat, aes(x = cut, y = cnt, fill = clarity), type = "bar")
```

apexcharter 仿照 ggplot2 的绘图函数，保持用户习惯的一致性


## 函数图 {#sec:ggplot2-function}

蝴蝶图的参数方程如下

\begin{align}
x &= \sin t \big(\mathrm e^{\cos t} - 2 \cos 4t + \sin^5(\frac{t}{12})\big) \\
y &= \cos t \big(\mathrm e^{\cos t} - 2 \cos 4t + \sin^5(\frac{t}{12})\big), t \in [- \pi, \pi]
\end{align}


## 密度图 {#sec:ggplot2-density}

[heatmaps in ggplot2](https://themockup.blog/posts/2020-08-28-heatmaps-in-ggplot2/) 二维密度图

```{r density-2d,fig.cap="二维密度图",fig.width=4,fig.height=3,out.width="45%",fig.show='hold',fig.ncol=2,fig.subcap=c("默认调色板","viridis 调色板")}
ggplot(faithful, aes(x = eruptions, y = waiting)) +
  stat_density_2d(aes(fill = ..level..), geom = "polygon") +
  xlim(1, 6) +
  ylim(40, 100)

ggplot(faithful, aes(x = eruptions, y = waiting)) +
  stat_density2d(aes(fill = stat(level)), geom = "polygon") +
  scale_fill_viridis_c(option = "viridis") +
  xlim(1, 6) +
  ylim(40, 100)
```

::: {.rmdtip data-latex="{提示}"}
`MASS::kde2d()` 实现二维核密度估计，**ggplot2** 包提供了两种等价的绘图方式

1. `stat_density_2d()` 和 `..` 
1. `stat_density2d()` 和 `stat()`
:::

```{r histogram,eval=knitr::is_html_output(),fig.cap="二维直方图/密度图/轮廓图"}
plotly::plot_ly(
  data = faithful, x = ~eruptions,
  y = ~waiting, type = "histogram2dcontour"
) %>%
  plotly::config(displayModeBar = FALSE)

# plot_ly(faithful, x = ~waiting, y = ~eruptions) %>% 
#   add_histogram2d() %>% 
#   add_histogram2dcontour()
```

延伸一下，热力图 

```{r, eval=knitr::is_html_output()}
library(KernSmooth)
den <- bkde2D(x = faithful, bandwidth = c(0.7, 7))
# 热力图
p1 <- plotly::plot_ly(x = den$x1, y = den$x2, z = den$fhat) %>%
  plotly::config(displayModeBar = FALSE) %>%
  plotly::add_heatmap()

# 等高线图
p2 <- plotly::plot_ly(x = den$x1, y = den$x2, z = den$fhat) %>%
  plotly::config(displayModeBar = FALSE) %>%
  plotly::add_contour()

htmltools::tagList(p1, p2)
```


## 提琴图 {#sec:ggplot2-violin}

2004 年 Daniel Adler 开发 [vioplot](https://github.com/TomKellyGenetics/vioplot) 包实现提琴图的绘制，它可能是最早实现此功能的 R 包，随后10余年没有更新却一直坚挺在 CRAN 上，非常难得，好在 Thomas Kelly 已经接手维护。另一款绘制提琴图的 R 包是 Peter Kampstra 开发的 [beanplot](https://cran.r-project.org/package=beanplot) [@beanplot_2008_jss]，也存在很多年了，不过随着时间的变迁，比较现代的方式是 **ggplot2** 带来的 `geom_violin()` 扔掉了很多依赖，也是各种图形的汇集地，可以看作是最佳实践。提琴图比起箱线图优势在于呈现更多的分布信息，其次在于更加美观，但是就目前来说箱线图的受众比提琴图要多很多，毕竟前者是包含更多统计信息，如图\@ref(fig:boxplot-violin) 所示。

```{r boxplot-violin,fig.cap="几种不同的提琴图",fig.width=4,fig.height=4,out.width="45%",fig.show='hold',fig.ncol=2,fig.subcap=c("简单箱线图", "vioplot 绘制的提琴图", "ggplot2 绘制的提琴图", "beanplot 绘制的提琴图"),collapse=TRUE}
boxplot(count ~ spray, data = InsectSprays)
vioplot::vioplot(count ~ spray, data = InsectSprays, col = "lightgray")
ggplot(InsectSprays, aes(x = spray, y = count)) +
  geom_violin(fill = "lightgray") +
  theme_minimal()
beanplot::beanplot(count ~ spray, data = InsectSprays, col = "lightgray")
```

[ggnormalviolin](https://github.com/wjschne/ggnormalviolin) 包在给定均值和标准差的情况下，绘制正态分布的概率密度曲线，如图 \@ref(fig:normal-violin) 所示。

```{r normal-violin,fig.cap="正态分布的概率密度曲线",fig.width=6,fig.height=4}
library(ggnormalviolin)
with(
  aggregate(
    data = iris, Sepal.Length ~ Species,
    FUN = function(x) c(dist_mean = mean(x), dist_sd = sd(x))
  ),
  cbind.data.frame(Sepal.Length, Species)
) %>%
  ggplot(aes(x = Species, mu = dist_mean, sigma = dist_sd, fill = Species)) +
  geom_normalviolin() +
  theme_minimal()
```

## 蜂群图 {#sec:ggplot2-beeswarm}

在样本点有限的情况下，用蜜蜂图代替普通的抖动图，可视化效果会好很多，如图 \@ref(fig:beeswarm) 所示。Erik Clarke 开发的 [ggbeeswarm](https://github.com/eclarke/ggbeeswarm) 包可以将随机抖动的散点图朝着比较规律的方向聚合，又不丢失数据本身的准确性。

```{r beeswarm,fig.cap="蜜蜂图可视化效果比抖动图好",fig.width=8,fig.height=4}
library(ggbeeswarm)
p1 <- ggplot(iris, aes(Species, Sepal.Length)) +
  geom_jitter() +
  theme_minimal()
p2 <- ggplot(iris, aes(Species, Sepal.Length)) +
  geom_quasirandom() +
  theme_minimal()
p1 + p2
```

## 瓦片图 {#sec:ggplot2-tile}

```{r geom-tile,fig.cap="1949-1960年国际航线乘客数量的月度趋势",fig.showtext=TRUE,fig.width=8,fig.height=4}
p1 <- expand.grid(months = month.abb, years = 1949:1960) %>%
  transform(num = as.vector(AirPassengers)) %>%
  ggplot(aes(x = years, y = months, fill = num)) +
  scale_fill_continuous(type = "viridis") +
  geom_tile(color = "white", size = 0.4) +
  scale_x_continuous(
    expand = c(0.01, 0.01),
    breaks = seq(1949, 1960, by = 1), labels = 1949:1960
  ) +
  theme_minimal(base_size = 10.54, base_family = "source-han-serif-cn") +
  theme(legend.position = "top") +
  labs(x = "年", y = "月", fill = "人数")

p2 <- expand.grid(months = month.abb, years = 1949:1960) %>%
  transform(num = as.vector(AirPassengers)) %>%
  ggplot(aes(x = years, y = months, color = num)) +
  geom_point(pch = 15, size = 8) +
  scale_color_distiller(palette = "Spectral") +
  scale_x_continuous(
    expand = c(0.01, 0.01),
    breaks = seq(1949, 1960, by = 1), labels = 1949:1960
  ) +
  theme_minimal(base_size = 10.54, base_family = "source-han-sans-cn") +
  theme(legend.position = "top") +
  labs(x = "年", y = "月", color = "人数")
p1 + p2
```

## 日历图 {#sec:ggplot2-calendar}

airquality 数据集记录了1973年5月至9月纽约的空气质量，包括气温（华氏度）、风速（米/小时）、紫外线强度、臭氧含量四个指标，图 \@ref(fig:calendar-airquality) 展示了每日的气温变化。

```{r calendar-airquality,fig.cap="1973年5月至9月纽约的气温变化",fig.width=8,fig.height=4}
airquality %>%
  transform(Date = seq.Date(
    from = as.Date("1973-05-01"),
    to = as.Date("1973-09-30"), by = "day"
  )) %>%
  transform(
    Week = as.integer(format(Date, "%W")),
    Year = as.integer(format(Date, "%Y")),
    Weekdays = factor(weekdays(Date, abbreviate = T),
      levels = c("Mon", "Tue", "Wed", "Thu", "Fri", "Sat", "Sun")
    )
  ) %>%
  ggplot(aes(x = Week, y = Weekdays, fill = Temp)) +
  scale_fill_distiller(name = "Temp (F)", palette = "Spectral") +
  geom_tile(color = "white", size = 0.4) +
  facet_wrap("Year", ncol = 1) +
  scale_x_continuous(
    expand = c(0, 0),
    breaks = seq(1, 52, length = 12),
    labels = month.abb
  )
```

::: {.rmdnote data-latex="{注意}"}
图 \@ref(fig:calendar-airquality) 横轴的刻度标签换成了月份，一个月为四周，一年 52～53 周，每周的第一天约定为星期一，1973年05月01日为星期二。代码中颇为技巧的在于 `format()` 函数从 Date 日期类型的数据提取第几周， 用 `weekdays()` 函数提取星期几，而 month.abb 则是一个内置常量，12个月份的英文缩写。在调用其它 R 包处理日期数据时要特别小心，要留意一周的的第一天是星期几，有的是星期一，有的是星期日，这往往和宗教信仰相关，星期日在西方也叫礼拜天。 上面 Base R 提供的日期函数认为一周的第一天是星期一，而调用 **data.table** 的话，默认一周是从星期日（礼拜天）开始的。

```{r}
# https://d.cosx.org/d/421230
weekdays(Sys.Date(), abbreviate = TRUE)
data.table::wday(Sys.Date())
```

:::

## 岭线图 {#sec:ggplot2-ridgeline}

**ggridges** 包，[于淼](https://yufree.cn/) 对此图形的来龙去脉做了比较系统的阐述，详见统计之都主站文章[叠嶂图的前世今生](https://cosx.org/2018/04/ridgeline-story/)

```{r lincoln-weather,fig.cap="2016年在内布拉斯加州林肯市的天气变化"}
library(ggridges)
ggplot(lincoln_weather, aes(x = `Mean Temperature [F]`, y = Month, fill = stat(x))) +
  geom_density_ridges_gradient(scale = 3, rel_min_height = 0.01, gradient_lwd = 1.) +
  scale_x_continuous(expand = c(0, 0)) +
  scale_y_discrete(expand = expansion(mult = c(0.01, 0.25))) +
  scale_fill_viridis_c(name = "Temp. [F]", option = "C") +
  labs(
    title = 'Temperatures in Lincoln NE',
    subtitle = 'Mean temperatures (Fahrenheit) by month for 2016'
  ) +
  theme_ridges(font_size = 13, grid = TRUE) + 
  theme(axis.title.y = element_blank())
```

通过数据可视化的手段帮助肉眼检查两组数据的分布

```{r sleep-diamonds,fig.cap="比较数据的分布",fig.width=6,fig.height=8}
p1 <- ggplot(sleep, aes(x = extra, y = group, fill = group)) +
  geom_density_ridges() +
  theme_ridges()

p2 <- ggplot(diamonds, aes(x = price, y = color, fill = color)) +
  geom_density_ridges() +
  theme_ridges()

p1 / p2
```

[ridgeline](https://github.com/R-CoderDotCom/ridgeline) 提供 Base R 绘图方案

## 椭圆图 {#sec:ggplot2-ellipse}

type 指定多元分布的类型，`type = "t"` 和 `type = "norm"` 分别表示 t 分布和正态分布，`geom = "polygon"`，以 `eruptions > 3` 分为两组

```{r ellipse,fig.cap="几种不同的椭圆图",fig.width=4,fig.height=4,out.width="45%",fig.show='hold',fig.ncol=2,fig.subcap=c("简单椭圆图", "正态和 t 分布", "填充几何图形"),collapse=TRUE}
ggplot(faithful, aes(x = waiting, y = eruptions)) +
  geom_point() +
  stat_ellipse()

ggplot(faithful, aes(waiting, eruptions, color = eruptions > 3)) +
  geom_point() +
  stat_ellipse(type = "norm", linetype = 2) +
  stat_ellipse(type = "t") +
  theme(legend.position = "none")

ggplot(faithful, aes(waiting, eruptions, fill = eruptions > 3)) +
  stat_ellipse(geom = "polygon") +
  theme(legend.position = "none")
```



## 包络图 {#sec:ggplot2-chull}

ggpubr 包提供了 `stat_chull()` 图层

```{r stat-chull,fig.cap="包络图",fig.width=5,fig.height=4}
library(ggpubr)
ggscatter(mpg, x = "displ", y = "hwy", color = "drv")+
 stat_chull(aes(color = drv, fill = drv), alpha = 0.1, geom = "polygon")
```

其背后的原理如下

```{r}
stat_chull
```

```{r,eval=FALSE}
StatChull <- ggproto("StatChull", Stat,
  compute_group = function(data, scales) {
    data[chull(data$x, data$y), , drop = FALSE]
  },
  required_aes = c("x", "y")
)

stat_chull <- function(mapping = NULL, data = NULL, geom = "polygon",
                       position = "identity", na.rm = FALSE, show.legend = NA,
                       inherit.aes = TRUE, ...) {
  layer(
    stat = StatChull, data = data, mapping = mapping, geom = geom,
    position = position, show.legend = show.legend, inherit.aes = inherit.aes,
    params = list(na.rm = na.rm, ...)
  )
}

ggplot(mpg, aes(displ, hwy)) + 
  geom_point() + 
  stat_chull(fill = NA, colour = "black")

ggplot(mpg, aes(displ, hwy, colour = drv)) + 
  geom_point() + 
  stat_chull(fill = NA)
```


## 拟合图 {#sec:ggplot2-fit}

```{r spline-fun,fig.cap="自定义样条函数",fig.width=4,fig.height=4,fig.show='hold',out.width='45%'}
xx <- -9:9
yy <- sqrt(abs(xx))
plot(xx, yy,
  col = "red",
  xlab = expression(x),
  ylab = expression(sqrt(abs(x)))
)
lines(spline(xx, yy, n = 101, method = "fmm", ties = mean), col = "pink")

myspline <- function(formula, data, ...) {
  dat <- model.frame(formula, data)
  res <- splinefun(dat[[2]], dat[[1]])
  class(res) <- "myspline"
  res
}

predict.myspline <- function(object, newdata, ...) {
  object(newdata[[1]])
}

data.frame(x = -9:9) %>%
  transform(y = sqrt(abs(x))) %>%
  ggplot(aes(x = x, y = y)) +
  geom_point(color = "red", pch = 1, size = 2) +
  stat_smooth(method = myspline, formula = y~x, se = F, color = "pink") +
  labs(x = expression(x), y = expression(sqrt(abs(x)))) +
  theme_minimal()
```

下面以真实数据集 trees 为例，介绍 `geom_smooth()` 支持的拟合方法，比如 `"lm"` 线性回归和 `"nls"` 非线性回归

```{r smooth-methods,fig.cap="平滑方法",fig.width=4,fig.height=4,fig.show='hold',out.width='45%'}
ggplot(trees, aes(x = log(Girth), y = log(Volume))) +
  geom_point() +
  geom_smooth(method = "lm", formula = y ~ x, se = FALSE)

ggplot(trees, aes(x = Girth, y = Volume)) +
  geom_point() +
  geom_smooth(
    method = "nls", formula = y ~ a * x^2 + b, se = F,
    method.args = list(start = list(a = 5, b = -36))
  )
```

## 地形图 {#sec:ggplot2-raster}

区域之间以轮廓分割，轮廓之间以相同的颜色填充，Cleveland 把这个叫做 level plot， **lattice** 包中 `levelplot()` 函数正来源于此。

[Auckland's Maunga Whau Volcano](https://en.wikipedia.org/wiki/Maungawhau) 是火山喷发后留下的碴堆，位于新西兰奥克兰伊甸山郊区。[Ross Ihaka](https://www.stat.auckland.ac.nz/~ihaka/) 收集了它的地形数据，命名为 volcano，打包在 R 软件环境中，见图 \@ref(fig:elevation-volcano)

```{r elevation-volcano, fig.cap="image 图形",fig.height=5,fig.width=5.5}
filled.contour(volcano,
  color.palette = terrain.colors,
  plot.title = title(
    main = "The Topography of Maunga Whau",
    xlab = "Meters North", ylab = "Meters West"
  ),
  plot.axes = {
    axis(1, seq(100, 800, by = 100))
    axis(2, seq(100, 600, by = 100))
  },
  key.title = title(main = "Height\n(meters)"),
  key.axes = axis(4, seq(90, 190, by = 10))
)
```

美国西南部犹他州锡安国家公园的高程珊格数据 elevation，该数据集由 [Jakub Nowosad](https://nowosad.github.io/) 收集于 [spDataLarge](https://github.com/Nowosad/spDataLarge) 包内，由于该 R 包收集的地理信息数据很多又很大，超出了 CRAN 对 R 包的大小限制，需要从作者制作的 drat 站点下载。

```{r check-spDataLarge, eval=!require("spDataLarge")}
install.packages("spDataLarge", repos = "https://nowosad.github.io/drat/")
```

elevation 数据集通过雷达地形测绘 SRTM (Shuttle Radar Topography Mission) 获得，其分辨率为 90m $\times$ 90m，属于高精度地形网格数据，更多细节描述见 <http://srtm.csi.cgiar.org/>，图 \@ref(fig:elevation-zion) 将公园的地形清晰地展示出来了，读者不妨再借助维基百科词条 (<https://en.wikipedia.org/wiki/Zion_National_Park>) 从整体上了解该公园的情况，结合丰富的实景图可以获得更加直观的感受。

```{r elevation-zion,fig.cap="锡安国家公园的高程珊格数据",fig.height=5,fig.width=5.5}
data("elevation", package = "spDataLarge")
raster::plot(elevation, asp = NA)
```

## 树状图 {#sec:ggplot2-treemap}

数据集 GNI2014 来自 [**treemap**](https://github.com/mtennekes/treemap) 包，是一个 data.frame 类型的数据对象，记录了 2014 年每个国家的人口总数 population 和国民人均收入 GNI，数据样例见下方：

```{r}
library(treemap)
data(GNI2014, package = "treemap")
subset(GNI2014, subset = grepl(x = country, pattern = 'China'))
```

数据呈现明显的层级结构，从大洲到国家记录人口数量和人均收入，矩阵树图以方块大小表示人口数量，以颜色深浅表示人均收入，见图\@ref(fig:treemap-grid)

```{r treemap-grid,fig.cap="矩阵树图",fig.width=5,fig.height=5}
treemap(GNI2014,
  index = c("continent", "iso3"),
  vSize = "population", 
  vColor = "GNI",
  type = "value",
  format.legend = list(scientific = FALSE, big.mark = " ")
)
```

::: {.rmdtip data-latex="{提示}"}
数据集 GNI2014 的另一种呈现方式是将数据铺到地图上，可以借助 **highcharter** 包的 `hcmap()` 函数来实现`r if(knitr::is_html_output()) "，如图\\@ref(fig:hc-treemap)所示"`。

```{r hc-treemap,eval=knitr::is_html_output(),fig.cap="国民人均收入"}
# 代码块不要启用缓存
data(GNI2014, package = "treemap")
library(highcharter)
hcmap(
  "custom/world-robinson-lowres",
  data = GNI2014,
  name = "Gross national income per capita",
  value = "GNI",
  borderWidth = 0,
  nullColor = "gray",
  joinBy = c("iso-a3", "iso3")
) %>%
  hc_colorAxis(
    stops = color_stops(
      colors = terrain.colors(n = 10)
    ),
    type = "logarithmic"
  )
```
:::

[**treemapify**](https://github.com/wilkox/treemapify) 包基于 ggplot2 制作树状图，类似地，该 R 包内置了数据集 G20，记录了世界主要经济体 G20 (<https://en.wikipedia.org/wiki/G20>) 的经济和人口信息，国家 GDP （单位：百万美元）`gdp_mil_usd` 和人类发展指数 `hdi`。相比于 GNI2014，它还包含了两列标签信息：经济发展阶段和所处的半球。图@(fig:treemap-ggplot2)以南北半球 hemisphere 分面，以色彩填充区域 region，以 `gdp_mil_usd` 表示区域大小

```{r treemap-ggplot2,fig.cap="世界主要经济体G20的人口和经济信息",fig.width=5,fig.height=5}
library(treemapify)
ggplot(G20, aes(
  area = gdp_mil_usd, fill = region,
  label = country, subgroup = region
)) +
  geom_treemap() +
  geom_treemap_text(grow = T, reflow = T, colour = "black") +
  facet_wrap(~hemisphere) +
  scale_fill_brewer(palette = "Set1") +
  theme(legend.position = "bottom") +
  labs(
    title = "The G-20 major economies by hemisphere",
    caption = "The area of each tile represents the country's GDP as a
      proportion of all countries in that hemisphere",
    fill = "Region"
  )
```


<!-- https://github.com/DaphneGiorgi/IBMPopSim 钻石数据集 diamonds 对比，连续变量离散化，直方图，分布对比 -->

## 瀑布图 {#sec:ggplot2-waterfall}

瀑布图 waterfall 与上月相比，谁增谁减，用瀑布图分别表示占比和绝对数值。[瀑布图 waterfall](https://vita.had.co.nz/papers/ggplot2-wires.pdf)

```{r waterfall,fig.cap="瀑布图"}
balance <- data.frame(
  event = c(
    "Starting\nCash", "Sales", "Refunds",
    "Payouts", "Court\nLosses", "Court\nWins", "Contracts", "End\nCash"
  ),
  change = c(2000, 3400, -1100, -100, -6600, 3800, 1400, -2800)
)

balance$balance <- cumsum(c(0, balance$change[-nrow(balance)])) # 累计值
balance$time <- 1:nrow(balance)
balance$flow <- factor(sign(balance$change)) # 变化为正还是为负

ggplot(balance) +
  geom_hline(yintercept = 0, colour = "white", size = 2) +
  geom_rect(aes(
    xmin = time - 0.45, xmax = time + 0.45,
    ymin = balance, ymax = balance + change, fill = flow
  )) +
  geom_text(aes(
    x = time,
    y = pmin(balance, balance + change) - 50,
    label = scales::dollar(change)
  ),
  hjust = 0.5, vjust = 1, size = 3
  ) +
  scale_x_continuous(
    name = "",
    breaks = balance$time,
    labels = balance$event
  ) +
  scale_y_continuous(
    name = "Balance",
    labels = scales::dollar
  ) +
  scale_fill_brewer(palette = "Spectral") +
  theme_minimal()
```


## streamgraph {#sec:ggplot2-streamgraph}

常用于时间序列数据展示的堆积区域图，[ggstream](https://github.com/davidsjoberg/ggstream) 和 [streamgraph](https://github.com/hrbrmstr/streamgraph)

<!-- 纵轴是怎么计算出来的？宽窄变化表达什么含义？ <https://hrbrmstr.github.io/streamgraph/> -->

```{r,eval=FALSE}
library(ggstream)

ggplot(blockbusters, aes(year, box_office, fill = genre)) +
  geom_stream()
```

## 时间线 {#sec:ggplot2-vistime}

```{r vis-timeline,fig.cap="数据科学的时间轴",fig.width=10,fig.height=5}
# 交互动态图 https://github.com/shosaco/vistime
# 刘思喆 2018 数据科学的时间轴 https://bjt.name/2018/11/18/timeline.html
x <- read.table(
  textConnection("
The Future of Data Analysis,1962
Relational Database,1970
Data science(Peter Naur),1974
Two-Way Communication,1975
Exploratory Data Analysis,1977
Business Intelligence,1989
The First Database Report,1992
The World Wide Web Explodes,1995
Data Mining and Knowledge Discovery,1997
S(ACM Software System Award),1998
Statistical Modeling: The Two Cultures,2001
Hadoop,2006
Data scientist,2008
NOSQL,2009
Deep Learning,2015
"),
  sep = ","
)
names(x) <- c("Event", "EventDate")
x$EventDate <- as.Date(paste(x$EventDate, "/01/01", sep = ""))

library(timelineS)
timelineS(x,
  labels = paste(x[[1]], format(x[[2]], "%Y")),
  line.color = "blue", label.angle = 15
)
```

```{r eval=FALSE}
library(timeline)
data(ww2, package = 'timeline')
timeline(ww2, ww2.events, event.spots=2, event.label='', event.above=FALSE)
```

## 三元图 {#sec:ggplot2-ternary}

[Ternary](https://github.com/ms609/Ternary/) 使用基础图形库，而 [ggtern](https://bitbucket.org/nicholasehamilton/ggtern) 使用 ggplot2 绘制

```{r,eval=FALSE}
library(ggtern)
library(ggalt)
data("Fragments")
ggtern(Fragments, aes(
  x = Qm, y = Qp, z = Rf + M,
  fill = GrainSize, shape = GrainSize
)) +
  geom_encircle(alpha = 0.5, size = 1) +
  geom_point() +
  labs(
    title = "Example Plot",
    subtitle = "using geom_encircle"
  ) +
  theme_bw() +
  theme_legend_position("tr")
```

## 四象限图 {#sec:ggplot2-eisenhower}


```{r eisenhower,fig.cap="四象限图"}
dat <- data.frame(
  perc = c(54, 18, 5, 15),
  wall_policy = c("oppose", "favor", "oppose", "favor"),
  dreamer_policy = c("favor", "favor", "oppose", "oppose"),
  stringsAsFactors = FALSE
) %>%
  transform(
    xmin = ifelse(wall_policy == "oppose", -sqrt(perc), 0),
    xmax = ifelse(wall_policy == "favor", sqrt(perc), 0),
    ymin = ifelse(dreamer_policy == "oppose", -sqrt(perc), 0),
    ymax = ifelse(dreamer_policy == "favor", sqrt(perc), 0)
  )

ggplot(data = dat) +
  geom_rect(aes(
    xmin = xmin, xmax = xmax,
    ymin = ymin, ymax = ymax
  ), fill = "grey") +
  geom_text(aes(
    x = xmin + 0.5 * sqrt(perc),
    y = ymin + 0.5 * sqrt(perc),
    label = perc
  ),
  color = "white", size = 10
  ) +
  coord_equal() +
  geom_hline(yintercept = 0) +
  geom_vline(xintercept = 0) +
  theme_minimal() +
  labs(x = "", y = "", title = "")
```


## 韦恩图 {#sec:ggplot2-venn}

[ggVennDiagram](https://github.com/gaospecial/ggVennDiagram)


## 龙卷风图 {#sec:ggplot2-tornado}


```{r tornado-ggplot2,fig.cap="龙卷风图展示变量重要性",fig.height=4}
dat <- data.frame(
  variable = c("A", "B", "A", "B"),
  Level = c("Top-2", "Top-2", "Bottom-2", "Bottom-2"),
  value = c(.8, .7, -.2, -.3)
)
ggplot(dat, aes(x = variable, y = value, fill = Level)) +
  geom_bar(position = "identity", stat = "identity") +
  scale_y_continuous(labels = abs) +
  coord_flip() +
  theme_minimal()
```

[Tornado diagram](https://en.wikipedia.org/wiki/Tornado_diagram) 主要用于敏感性分析，比较不同变量的重要性程度。条形图 `geom_bar()` 图层的变体，模型权重可视化的手段，仅限于广义线性模型。

## 聚类图 {#sec:ggplot2-hclust}

ggdendro 的 `dendro_data()` 函数支持 `tree` 、`hclust` 、`dendrogram` 和 `rpart` 结果的整理，进而绘图


```{r}
library(ggdendro)
hc <- hclust(dist(USArrests), "ave")
hcdata <- dendro_data(hc, type = "rectangle")
ggplot() +
  geom_segment(data = segment(hcdata), 
               aes(x = x, y = y, xend = xend, yend = yend)
  ) +
  geom_text(data = label(hcdata), 
            aes(x = x, y = y, label = label, hjust = 0), 
            size = 3
  ) +
  coord_flip() +
  scale_y_reverse(expand = c(0.2, 0)) +
  theme_minimal()
```


## 主成分图 {#sec:ggplot2-prcomp}

借助 [**autoplotly**](https://github.com/terrytangyuan/autoplotly) 包 [@autoplotly] 可将函数 `stats::prcomp` 生成的结果转化为交互图形

```{r pac-plot}
pca <- prcomp(iris[c(1, 2, 3, 4)])
plot(pca)
```

```{r pac-plotly,eval=knitr::is_html_output()}
library(autoplotly)
p <- autoplotly(pca,
  data = iris, colour = "Species",
  label = TRUE, label.size = 3, frame = TRUE
)
p + labs(
  y = "Second Principal Components",
  x = "First Principal Components",
  title = "Principal Components Analysis"
)

p %>% plotly::layout(annotations = list(
  text = "Example Text",
  font = list(
    family = "Courier New, monospace",
    size = 18,
    color = "black"
  ),
  x = 0,
  y = 0,
  showarrow = TRUE
))
```

[**ggfortify**](https://github.com/sinhrks/ggfortify) [@Tang_2016_ggfortify] 包将主成分分析图转化为静态图形

```{r pca-ggplot2,fig.cap="主成分分析",fig.width=6,fig.height=4}
library(ggfortify)
autoplot(pca, data = iris, colour = 'Species')
```

## 组合图 {#sec:ggplot2-composite}

<!-- 也许可以加一个复杂的例子 [Tidy Tuesday Vacination](http://paulnice.datasorcery.tech/posts/tidy-tuesday-vacination/) 
[ggprism](https://github.com/csdaw/ggprism) 提供 [GraphPad](https://www.graphpad.com/) 风格的主题
-->

组合的意思是将不同种类的图形绘制在一个区域中，比如密度曲线和地毯图[^rug-plot]组合。
[**GGally**](https://github.com/ggobi/ggally)、 [**ggupset**](https://github.com/const-ae/ggupset)、 [ggcharts](https://github.com/thomas-neitmann/ggcharts) 和 [**ggpubr**](https://github.com/kassambara/ggpubr) 高度定制了一些组合统计图形，以 ggpubr 为例，见图 \@ref(fig:ggpubr-composite)。

```{r ggpubr-composite,fig.cap="组合图形",fig.width=6,fig.height=4}
library(ggpubr)
ggdensity(sleep,
  x = "extra", add = "mean", rug = TRUE, color = "group",
  fill = "group", palette = c("#00AFBB", "#E7B800")
)
```

上面介绍的都是已经固化的组合方式，一般地，将多个图形组合到一个图中，可以有很多办法，比如 Claus Wilke 开发的 [**cowplot**](https://github.com/wilkelab/cowplot) ，在他的书里 [Fundamentals of Data Visualization](http://serialmentor.com/dataviz) 大量使用，后起之秀 [**patchwork**](https://github.com/thomasp85/patchwork) 则提供更加简洁的组合语法，非常受欢迎，更加底层的拼接方法可以去看 [一页多图](https://msg-book.netlify.app/tricks.html#sec:multipage) 和 R 内置的 grid 系统。

[^rug-plot]: 其实是轴须图 rug plot，只因样子看起来像铺在地上的毛毯，故而称之为地毯图，对应于 R 内置的 `rug()` 函数或 ggplot2 提供的图层 `geom_rug()`，更多解释详见 <https://en.wikipedia.org/wiki/Rug_plot>。

## 动态图 {#sec:ggplot2-animation}

[**av**](https://github.com/ropensci/av) 包基于 [FFmpeg](https://github.com/FFmpeg/FFmpeg) 将静态图片合成视频，而 [**gifski**](https://github.com/r-rust/gifski/) 包基于 [gifski](https://gif.ski/) 将静态图片合成 GIF 动画，[**animation**](https://github.com/yihui/animation) 包 [@Xie_2013_animation] 将 Base R 绘制的图形转化为动画或视频，[mapmate](https://github.com/leonawicz/mapmate) 制作地图相关的三维可视化图形，[**gganimate**](https://github.com/thomasp85/gganimate) 包支持将 ggplot2 生成的图形，**magick** 可以将一系列静态图形合成动态图形，借助 **gifski** 包转化为动态图片或视频。推荐读者从 [gganimate 案例合集](https://github.com/ropenscilabs/learngganimate) 开始制作动态图形。 [**rgl**](https://r-forge.r-project.org/projects/rgl/) 可以制作真三维动态图形，支持缩放、拖拽、旋转等操作， [**rayshader**](https://github.com/tylermorganwall/rayshader) 还支持转化 ggplot2 对象为 3D 图形。

数据集 Indometh 记录了药物在人体中的代谢情况，给 6 个人分别静脉注射了吲哚美辛，每隔一段时间抽血检查药物在血浆中的浓度，收集的数据见表 \@ref(tab:indometh-data)

```{r indometh-data}
reshape(Indometh, v.names = "conc", idvar = "Subject", 
        timevar = "time", direction = "wide", sep = "") %>%
  knitr::kable(.,
    caption = "吲哚美辛在人体中的代谢情况",
    row.names = FALSE, col.names = gsub("(conc)", "", names(.)),
    align = "c"
  )
```

如图 \@ref(fig:indometh-concentration) 所示，药物在人体中浓度变化情况

```{r indometh-concentration,fig.cap="药物在人体中的代谢情况"}
p <- ggplot(
  data = Indometh,
  aes(x = time, y = conc, color = Subject)
) +
  geom_point() +
  geom_line() +
  theme_minimal() +
  labs(
    x = "time (hr)",
    y = "plasma concentrations of indometacin (mcg/ml)"
  )
p
```

```{r indometh-animate, fig.show='animate', interval=1/10, eval=knitr::is_latex_output(),cache=TRUE}
library(gganimate)
p + transition_reveal(time)
```
```{r, ref.label='indometh-animate', echo=FALSE, eval=knitr::is_html_output(),cache=TRUE}
```

::: {.rmdtip data-latex="{提示}"}
书籍目标输出格式是 PDF，则在代码块选项设置里必须指定参数 `fig.show='animate'` 否则插入的只是图片而不是动画，
目标格式是 HTML 网页， 就不必指定参数，默认会将图片合成 GIF 动态图，嵌入 PDF 里面的动画需要 Acrobat Reader 阅读器才能正确地显示。
:::

动态图形制作的原理，简单来说，就是将一帧帧静态图形以较快的速度播放，人眼形成视觉残留，以为是连续的画面，相比于 animation， **gganimate** 借助 **tweenr** 包添加了过渡效果，动态图形显得非常自然。下面以 cup 函数[^1]为例

[^1]: 函数来自余光创的博客 --- [3D 版邪恶的曲线](https://guangchuangyu.github.io/cn/2017/09/3d-breast/) ，此处借用 gganimate 将其动态化，前方高能，少儿不宜，R 还能这么不正经的玩。

$$f(x;\theta,\phi) = \theta x\log(x)-\frac{1}{\phi}\mathit{e}^{-\phi^4(x-\frac{1}{\mathit{e}})^4}, \quad \theta \in (2,3), \phi \in (30,50), x \in (0,1)$$ 函数图像随着 $\theta$ 和 $\phi$ 的变化情况见图 \@ref(fig:cup-curve)。

```{r cup-curve,fig.cap="添加过渡效果",fig.width=4,fig.height=4}
library(tweenr)
cup_curve <- function(n = 100, theta = 3, phi = 30, cup = "A") {
  data.frame(x = seq(0.00001, 1, length.out = n), cup = cup) %>%
    transform(y = theta * x * log(x, base = 10) 
              - 1 / phi * exp(-(phi * x - phi / exp(1))^4))
}
mapply(
  FUN = cup_curve, theta = c(E = 3, D = 2.8, C = 2.5, B = 2.2, A = 2),
  phi = c(30, 33, 36, 40, 50), cup = c("E", "D", "C", "B", "A"),
  MoreArgs = list(n = 50), SIMPLIFY = FALSE, USE.NAMES = TRUE
) %>%
  tween_states(
    data = .,
    tweenlength = 2, statelength = 1,
    ease = rep("cubic-in-out", 4), nframes = 100
  ) %>%
  ggplot(data = ., aes(x, y, color = cup, frame = .frame)) +
  geom_path() +
  coord_flip() +
  theme_void()
```
