# 数据操作 {#chap:data-manipulation}

```{r}
library(magrittr)
```

- A data.table and dplyr tour <https://atrebas.github.io/post/2019-03-03-datatable-dplyr/>
- Big Data in Economics: Data cleaning and wrangling <https://raw.githack.com/uo-ec510-2020-spring/lectures/master/05-datatable/05-datatable.html>
- DataCamp’s data.table cheatsheet <https://s3.amazonaws.com/assets.datacamp.com/img/blog/data+table+cheat+sheet.pdf>
- [Base R](https://github.com/wch/r-source) + [data.table](https://github.com/Rdatatable/data.table) + [openxlsx](https://github.com/ycphs/openxlsx) + [fst](https://github.com/fstpackage/fst) / [arrow](https://github.com/apache/arrow/tree/master/r) / [feather](https://github.com/wesm/feather/tree/master/R) +  (dplyr)
- [poorman](https://github.com/nathaneastwood/poorman) 提供最常用的数据操作，但是不依赖 dplyr

## apply 族 {#sec:apply-family}

| 函数 |  输入 |  输出 |
|:------ |:------------------ |:------------------ |
| apply  |  矩阵、数据框      | 向量               |
| lapply |  向量、列表        | 列表               |
| sapply |  向量、列表        | 向量、矩阵         |
| mapply |  多个向量          | 列表               |
| tapply |  数据框、数组      | 向量               |
| vapply |  列表              | 矩阵               |
| eapply |   列表             | 列表               |
| rapply |  嵌套列表          | 嵌套列表           |

除此之外，还有 `dendrapply()` 专门处理层次聚类或分类回归树型结构， 而函数 `kernapply()` 用于时间序列的平滑处理

```{r spectrum-sunspot-year, fig.cap="太阳黑子的频谱"}
# Reproduce example 10.4.3 from Brockwell and Davis (1991) [@Brockwell_1991_Time]
spectrum(sunspot.year, kernel = kernel("daniell", c(11,7,3)), log = "no")
```

<!-- https://design.tidyverse.org/cs-mapply-pmap.html -->

将函数应用到多个向量，返回一个列表，生成四组服从正态分布 $\mathcal{N}(\mu_i,\sigma_i)$ 的随机数，它们的均值和方差依次是 $\mu_i = \sigma_i = 1 \ldots 4$

```{r}
means <- 1:4
sds <- 1:4
set.seed(2020)
samples <- mapply(rnorm, mean = means, sd = sds, MoreArgs = list(n = 50), SIMPLIFY = FALSE)
samples
```

我们借用图\@ref(fig:mapply-lapply)来看一下 mapply 的效果，多组随机数生成非常有助于快速模拟。

```{r mapply-lapply, fig.cap=" lapply 函数"}
par(mfrow = c(2, 2), mar = c(2, 2, 2, 2))
invisible(lapply(samples, function(x) {
  plot(x, pch = 16, col = "grey")
  abline(h = mean(x), lwd = 2, col = "darkorange")
}))
```

分别计算每个样本的平均值

```{r}
sapply(samples, mean)
```

分别计算每个样本的1，2，3 分位点

```{r}
lapply(samples, quantile, probs = 1:3/4)
```

仅用 `sapply()` 函数替换上面的 `lapply()`，我们可以得到一个矩阵，值得注意的是函数 `quantile()` 和 `fivenum()` 算出来的结果有一些差异

```{r}
sapply(samples, quantile, probs = 1:3/4)
vapply(samples, fivenum, c(Min. = 0, "1st Qu." = 0, Median = 0, "3rd Qu." = 0, Max. = 0))
```

vapply 和 sapply 类似，但是预先指定返回值类型，这样可以更加安全，有时也更快。

以数据集 presidents 为例，它是一个 ts 对象类型的时间序列数据，记录了 1945 年至 1974 年每个季度美国总统的支持率，这组数据中存在缺失值，以 NA 表示。支持率的变化趋势见图 \@ref(fig:usa-presidents)。

```{r usa-presidents,fig.cap="1945-1974美国总统的支持率"}
plot(presidents)
```

计算这 30 年每个季度的平均支持率

```{r}
tapply(presidents, cycle(presidents), mean, na.rm = TRUE)
```

`cycle()` 函数计算序列中每个观察值在周期中的位置，presidents 的周期为 `r frequency(presidents)`，根据位置划分组，然后分组求平均，也可以化作如下计算步骤，虽然看起来复杂，但是数据操作的过程很清晰，不再看起来像是一个黑箱。

```{r}
# Base R
cbind(expand.grid(quarter = c("Qtr1", "Qtr2", "Qtr3", "Qtr4"), year = 1945:1974), rate = as.vector(presidents)) %>%
  reshape(., v.names = "rate", idvar = "year", timevar = "quarter", direction = "wide", sep = "") %>%
  `colnames<-`(., gsub(pattern = "(rate)", x = colnames(.), replacement =  "")) %>% 
  `[`(., -1) %>% 
  apply(., 2, mean, na.rm = TRUE)
```

tapply 函数来做分组求和

```{r}
# 一个变量分组求和
tapply(warpbreaks$breaks, warpbreaks[, 3, drop = FALSE], sum)
# 两个变量分组计数
with(warpbreaks, table(wool, tension))
# 两个变量分组求和
aggregate(breaks ~ wool + tension, data = warpbreaks,  sum) %>% 
  reshape(., v.names = "breaks", idvar = "wool", timevar = "tension", direction = "wide", sep = "") %>% 
  `colnames<-`(., gsub(pattern = "(breaks)", x = colnames(.), replacement =  ""))
```





## 子集过滤 {#sec:subset}

```{r}
iris[iris$Species == 'setosa' & iris$Sepal.Length > 5.5, grepl('Sepal', colnames(iris))]
subset(iris, subset = Species == 'setosa' & Sepal.Length > 5.5, select = grepl('Sepal', colnames(iris)))
```


## with 选项 {#sec:option-with}

注意 data.table 与 Base R 不同的地方

```{r}
# https://github.com/Rdatatable/data.table/issues/4513
# https://d.cosx.org/d/421532-datatable-base-r
library(data.table)
iris <- as.data.table(iris)
```


```{r}
iris[Species == "setosa" & Sepal.Length > 5.5, grepl("Sepal", colnames(iris))]
```

需要使用 `with = FALSE` 选项

```{r}
iris[Species == "setosa" & Sepal.Length > 5.5, grepl("Sepal", colnames(iris)), with = FALSE]
```

不使用 with 选项，用函数 `mget()` 将字符串转变量

```{r}
iris[Species == "setosa" & Sepal.Length > 5.5, mget(grep("Sepal", colnames(iris), value = TRUE))]
```

更加 data.table 风格的方式见

```{r}
iris[Species == 'setosa' & Sepal.Length > 5.5, .SD, .SDcols = patterns('Sepal')]
```



## 分组聚合 {#sec:aggregate}

```{r}
methods("aggregate")
args("aggregate.data.frame")
args("aggregate.ts")

# getAnywhere(aggregate.formula)
```


```{r}
library(data.table)

dt <- data.table(
  x = rep(1:3, each = 3), y = rep(1:3, 3),
  z = rep(c("A", "B", "C"), 3), w = rep(c("a", "b", "a"), each = 3)
)

dt[, .(x_sum = sum(x), y_sum = sum(y)), by = .(z, w)]
dt[, .(x_sum = sum(x), y_sum = sum(y)), by = mget(c("z", "w"))]
```

shiny 前端传递字符串向量，借助 `mget()` 函数根据选择的变量分组统计计算，只有一个变量可以使用 `get()` 传递变量给 data.table 

```{r multi-columns,eval=FALSE}
library(shiny)

ui <- fluidPage(
  fluidRow(
    column(
      6,
      selectInput("input_vars",
        label = "变量", # 给筛选框取名
        choices = c(z = "z", w = "w"), # 待选的值
        selected = "z", # 指定默认值
        multiple = TRUE # 允许多选
      ),
      DT::dataTableOutput("output_table")
    )
  )
)

library(data.table)
library(magrittr)

dt <- data.table(
  x = rep(1:3, each = 3), y = rep(1:3, 3),
  z = rep(c("A", "B", "C"), 3), w = rep(c("a", "b", "a"), each = 3)
)

server <- function(input, output, session) {
  output$output_table <- DT::renderDataTable(
    {
      dt[, .(x_sum = sum(x), y_sum = sum(y)), by = mget(input$input_vars)] %>%
        DT::datatable()
    },
    server = FALSE
  )
}

# 执行
shinyApp(ui = ui, server = server)
```

reactable 制作表格

```{r,eval=FALSE}
library(shiny)
library(reactable)

ui <- fluidPage(
  reactableOutput("table")
)

server <- function(input, output) {
  output$table <- renderReactable({
    reactable(iris,
      filterable = TRUE, # 过滤
      searchable = TRUE, # 搜索
      showPageSizeOptions = TRUE, # 页面大小
      pageSizeOptions = c(5, 10, 15), # 页面大小可选项
      defaultPageSize = 10, # 默认显示10行
      highlight = TRUE, # 高亮选择
      striped = TRUE, # 隔行高亮
      fullWidth = FALSE, # 默认不要全宽填充，适应数据框的宽度
      defaultSorted = list(
        Sepal.Length = "asc", # 由小到大排序
        Petal.Length = "desc" # 由大到小
      ),
      columns = list(
        Sepal.Width = colDef(style = function(value) { # Sepal.Width 添加颜色标记
          if (value > 3.5) {
            color <- "#008000"
          } else if (value > 2) {
            color <- "#e00000"
          } else {
            color <- "#777"
          }
          list(color = color, fontWeight = "bold")
        })

      )
    )
  })
}

shinyApp(ui, server)
```

```{r,eval=FALSE}
# 修改自 Code: https://gist.github.com/jthomasmock/f085dce3e70e42ca49b052bbe25de49f
library(magrittr)
library(reactable)
library(htmltools)

# barchart function from: https://glin.github.io/reactable/articles/building-twitter-followers.html
bar_chart <- function(label, width = "100%", height = "14px", fill = "#00bfc4", background = NULL) {
  bar <- div(style = list(background = fill, width = width, height = height))
  chart <- div(style = list(flexGrow = 1, marginLeft = "6px", background = background), bar)
  div(style = list(display = "flex", alignItems = "center"), label, chart)
}

data <- mtcars %>% 
  subset(select = c("cyl", "mpg")) %>%
  subset(subset = sample(x = c(TRUE, FALSE), size = 6, replace = T))


reactable(
  data,
  defaultPageSize = 20,
  columns = list(
    cyl = colDef(align = "center"),
    mpg = colDef(
      name = "mpg",
      defaultSortOrder = "desc",
      minWidth = 250,
      cell = function(value, index) {
        width <- paste0(value * 100 / max(mtcars$mpg), "%")
        value <- format(value, width = 9, justify = "right", nsmall = 1)
        
        # output the value of another column 
        # that aligns with current value
        cyl_val <- data$cyl[index]

        # Color based on the row's cyl value
        color_fill <- if (cyl_val == 4) {
          "#3686d3" # blue
        } else if (cyl_val == 6) {
          "#88398a" # purple
        } else {
          "#fcab27" # orange
        }
        bar_chart(value, width = width, fill = color_fill, background = "#e1e1e1")
      },
      align = "left",
      style = list(fontFamily = "monospace", whiteSpace = "pre")
    )
  )
)
```

## 合并操作 {#sec:merge-two-tables}

```{r}
dat1 <- data.frame(x = c(0, 0, 10, 10, 20, 20, 30, 30), y = c(1, 1, 2, 2, 3, 3, 4, 4))
dat2 <- data.frame(x = c(0, 10, 20, 30), z = c(3, 4, 5, 6))

data.frame(dat1, z = dat2$z[match(dat1$x, dat2$x)])

merge(dat1, dat2)
```

保留两个数据集中的所有行

## 长宽转换 {#sec:reshape}


```{r}
args("reshape")
```


PlantGrowth 数据集的重塑操作也可以使用内置的函数 `reshape()` 实现 

```{r data-frame-PlantGrowth}
PlantGrowth$id <- rep(1:10, 3)
reshape(
  data = PlantGrowth, idvar = "group", v.names = "weight",
  timevar = "id", direction = "wide",
  sep = ""
) %>% 
knitr::kable(.,
  caption = "不同生长环境下植物的干重", row.names = FALSE,
  col.names = gsub("(weight)", "", names(.)),
  align = "c"
)
```

或者，我们也可以使用 **tidyr** 包提供的 `pivot_wider()` 函数

```{r data-tibble-PlantGrowth,eval=FALSE}
tidyr::pivot_wider(
  data = PlantGrowth, id_cols = id,
  names_from = group, values_from = weight
)
```

或者，我们还可以使用 **data.table** 包提供的 `dcast()` 函数，用于将长格式的数据框重塑为宽格式的

```{r data-table-PlantGrowth}
PlantGrowth_DT <- as.data.table(PlantGrowth)
# 纵
dcast(PlantGrowth_DT, id ~ group, value.var = "weight")
# 横
dcast(PlantGrowth_DT, group ~ id, value.var = "weight")
```


## 对符合条件的列操作 {#sec:filter-columns}


```{r}
# 数值型变量的列的位置
which(sapply(iris, is.numeric))
```

```{r}
iris[,sapply(iris, is.numeric), with = F][Sepal.Length > 7.5]
```


```{r}
class(iris)
```


用 magrittr 提供的管道符号连接 data.table 的数据操作与 ggplot2 的数据可视化

```{r datatable-ggplot2}
library(ggplot2)
iris %>%
  as.data.table(.) %>%
  .[Species == "setosa"] %>% # 行过滤
  .[Sepal.Length > 5.5] %>% # 行过滤
  .[, mget(grep("Sepal", colnames(.), value = TRUE))] %>% # 列过滤
  # .[, grepl("Sepal", colnames(.)), with = FALSE] %>%
  ggplot(aes(x = Sepal.Length, y = Sepal.Width)) + # 绘图
  geom_point()
```

## `CASE WHEN` 和 `fcase` {#sec:case-when}

`CASE WHEN` 是 SQL 中的条件判断语句，**data.table** 中的函数 `fcase()` 可与之等价。值得注意的是，`fcase()` 需要 **data.table** 版本 1.13.0 及以上。


```{r}
dat <- data.table(
  weights = c(56.8, 57.2, 46.3, 38.5),
  gender = c("1", "0", "", "0")
)
# 1 表示男，0表示女，空表示未知
transform(dat, gender_cn = fcase(
  gender == "1", "男",
  gender == "0", "女",
  gender == "", "未知"
))
```


## 数据操作实战 {#sec:datatable-in-action}

[Toby Dylan Hocking](https://tdhock.github.io/) 在 useR! 2020 大会上分享的幻灯片 <https://github.com/tdhock/r-devel-emails>


## 高频数据操作 {#sec:faq-operations}

以数据集 dat 为例介绍常用的数据操作

```{r}
set.seed(2020)
dat = data.frame(num_a = rep(seq(4), each = 4), num_b = rep(seq(4), times = 4), 
                 group_a = sample(x = letters[1:3], size = 16, replace = T), 
                 group_b = sample(x = LETTERS[1:3], size = 16, replace = T))
dat = as.data.table(dat)
dat
```


### 循环合并 {#subsec:reduce-merge}

- 问题来源 [Faster version of Reduce(merge, list(DT1,DT2,DT3,...)) called mergelist (a la rbindlist)](https://github.com/Rdatatable/data.table/issues/599)

```{r}


```

### 分组计数 {#subsec:count-by-group}


```{r}
dat[, .(length(num_a)) , by = .(group_a)] # dat[, .N , by = .(group_a)]
dat[, .(length(num_a)) , by = .(group_b)]

dat[, .(length(num_a)), by = .(group_a, group_b)]
```


### 分组抽样 {#subsec:sample-by-group}

以 `group_a` 为组别， a、 b、 c 分别有 6、 8、 2 条记录

```{r}
# 无放回的抽样
dt_sample_1 <- dat[, .SD[sample(x = .N, size = 2, replace = FALSE)], by = group_a]
# 有放回的随机抽样
dt_sample_2 <- dat[, .SD[sample(x = .N, size = 3, replace = TRUE)], by = group_a]
```

可能存在该组样本不平衡，有的组的样本量不足你想要的样本量。每个组无放回地抽取 4 个样本，如果该组样本量不足 4，则全部抽取全部样本量。

```{r}
dat[, .SD[sample(x = .N, size = min(4, .N))], by = group_a]
```

还可以按照指定的比例抽取样本量 [^sample-by-group]

[^sample-by-group]: https://stackoverflow.com/questions/18258690/take-randomly-sample-based-on-groups

### 分组排序 {#subsec:order-by-group}

data.table 包的分组排序问题 <https://d.cosx.org/d/421650-datatable/3>

```{r}
dat[with(dat, order(-ave(num_a, group_a, FUN = max), -num_a)), ]
# num_a 降序排列，然后对 group_a 升序排列
dat[with(dat, order(-num_a, group_a)), ]
# 简写
dat[order(-num_a, group_a)]
```

`setorder()` 函数直接修改原始数据记录的排序

```{r,eval=FALSE}
setorder(dat, -num_a, group_a)
```

参考多个列分组排序 [^sort-by-group]

[^sort-by-group]: <https://stackoverflow.com/questions/1296646/how-to-sort-a-dataframe-by-multiple-columns>


::: {.rmdtip data-latex="{提示}"}

如果数据集 dat 包含缺失值，考虑去掉缺失值

```{r}
dat[, .(length(!is.na(num_a))) , by = .(group_a)]
```

如果数据集 dat 包含重复值，考虑去掉重复值

```{r}
dat[, .(length(unique(num_a))) , by = .(group_a)]
```

:::
