# 数据可视化 {#chap:data-visualization}





## 字体 {#sec:fonts}


### 思源字体 {subsec:showtext}

丘怡轩开发的 [showtext](https://github.com/yixuan/showtext) 包支持丰富的外部字体导入 Base R 和 ggplot2 图形中，图 \@ref(fig:showtext) 嵌入了 5号思源宋体，图例和坐标轴文本使用 serif 字体，更多详细的使用文档见 @Qiu2015。

```{r showtext, fig.cap="showtext包处理图里的中文",fig.showtext=TRUE}
library(ggplot2)
ggplot(iris, aes(Sepal.Length, Sepal.Width)) +
  geom_point(aes(colour = Species)) +
  scale_colour_brewer(palette = "Set1") +
  labs(
    title = "鸢尾花数据的散点图",
    x = "萼片长度", y = "萼片宽度", colour = "鸢尾花类别"
  ) +
  theme_minimal(base_size = 10.54, base_family = "source-han-serif-cn") +
  theme(
    legend.text = element_text(family = "serif", size = 10.54),
    axis.text = element_text(family = "serif", size = 10.54)
    )
```


### 数学字体 {#subsec:fontcm}

Winston Chang 将 Paul Murrell 的 Computer Modern 字体文件打包成 [fontcm](https://github.com/wch/fontcm) 包 [@fontcm]，

```{r}
library(extrafont)
font_addpackage(pkg = "fontcm")
```

查看可被 `pdf()` 图形设备使用的字体列表

```{r}
# 可用的字体
fonts()
```

fontcm 包提供数学字体，`grDevices::embedFonts()` 函数调用 Ghostscript 软件将数学字体嵌入 ggplot2 图形中，达到正确显示数学公式的目的，此方法适用于 pdf 设备保存的图形，对 `cairo_pdf()` 保存的 PDF 格式图形无效。

```{r fontcm, fig.cap = "fontcm 处理数学公式", fig.process=embed_math_fonts, dev = ifelse(knitr::is_html_output(), 'svg', ifelse(knitr::is_latex_output(), 'pdf', 'png'))}
library(fontcm)
library(ggplot2)
library(extrafont)
library(patchwork)
p <- qplot(c(1, 5), c(1, 5)) +
  xlab("Made with CM fonts") + ylab("Made with CM fonts") +
  ggtitle("Made with CM fonts")
# 公式
eq <- "italic(sum(frac(1, n*'!'), n==0, infinity) ==
       lim(bgroup('(', 1 + frac(1, n), ')')^n, n %->% infinity))"
# 默认字体
p1 <- p + annotate("text", x = 3, y = 3, parse = TRUE, label = eq)
# 使用 CM Roman 字体
p2 <- p + annotate("text",
  x = 3, y = 3, parse = TRUE,
  family = "CM Roman", label = eq
) +
  theme(
    text = element_text(size = 16, family = "CM Roman"),
    axis.title.x = element_text(face = "italic"),
    axis.title.y = element_text(face = "bold")
  )
p1 + p2
```



### 漫画字体 {#subsec:xkcd-comic}

下载 XKCD 字体，并刷新系统字体缓存

```bash
mkdir -p ~/.fonts
curl -fLo ~/.fonts/xkcd.ttf http://simonsoftware.se/other/xkcd.ttf
fc-cache -fsv
```

将 XKCD 字体导入到 R 环境，以便后续被 ggplot2 图形设备调用。

```r
R -e 'library(extrafont);font_import(pattern="[X/x]kcd.ttf", prompt = FALSE)'
```

图 \@ref(fig:xkcd-graph) 是一个使用 xkcd 字体的简单例子，更多高级特性请看 **xkcd** 包文档 [@xkcd]

```{r xkcd-graph, fig.cap = "漫画风格的字体方案", dev = if (knitr::is_html_output()) "svg" else if (knitr::is_latex_output()) "cairo_pdf" else "png"}
library(extrafont)
library(xkcd)
ggplot(aes(mpg, wt), data = mtcars) + geom_point() +
    theme_xkcd()
```

## 配色 {#sec:colors}

