# 数据搬运 {#chap:data-transportation}

美团使用的大数据工具有很多，最常用的 Hive、Spark、Kylin、Impala、Presto 等，详见 <https://tech.meituan.com/2018/08/02/mt-r-practice.html>。下面主要介绍如何在 R 中连接 MySQL、Presto 和 Spark。


Spark 性能优化，参考三篇博文

- [Spark在美团的实践](https://tech.meituan.com/2016/03/31/spark-in-meituan.html)
- [Spark性能优化指南——基础篇](https://tech.meituan.com/2016/04/29/spark-tuning-basic.html)
- [Spark性能优化指南——高级篇](https://tech.meituan.com/2016/05/12/spark-tuning-pro.html)

其他材料

- 朱俊晖收集的 Spark 资源列表 <https://github.com/harryprince/awesome-sparklyr>，推荐使用 sparklyr <https://github.com/sparklyr/sparklyr> 连接 Spark
- Spark 与 R 语言 <https://docs.microsoft.com/en-us/azure/databricks/spark/latest/sparkr/>
- Mastering Spark with R <https://therinspark.com/>

## Spark 与 R 语言 {#sec:spark-with-r}

### sparklyr {#subsec:sparklyr}


::: {.rmdwarn data-latex="{警告}"}
Spark 依赖特定版本的 Java、Hadoop，三者之间的版本应该要相融。
:::

在 MacOS 上配置 Java 环境，注意 Spark 仅支持 Java 8 至 11，所以安装指定版本的 Java 开发环境

```bash
# 安装 openjdk 11
brew install openjdk@11
# 全局设置 JDK 11
sudo ln -sfn /usr/local/opt/openjdk@11/libexec/openjdk.jdk /Library/Java/JavaVirtualMachines/openjdk-11.jdk

# Java 11 JDK 添加到 .zshrc 
export CPPFLAGS="-I/usr/local/opt/openjdk@11/include"
export PATH="/usr/local/opt/openjdk@11/bin:$PATH"
```

配置 R 环境，让 R 能够识别 Java 环境，再安装 rJava

```bash
# 配置
sudo R CMD javareconf
# 安装 rJava
Rscript -e 'install.packages("rJava", type="soure")'
```

最后安装 **sparklyr**

```{r,eval=!require('sparklyr')}
install.packages('sparklyr')
```

借助 `spark_install()` 安装 Spark，比如下面 Spark 3.0 连同 hadoop 2.7 一起安装，或者手动下载 Spark 软件环境，此环境自带 R 和 Python 接口，建议选择就近镜像站点下载，比如在北京选择清华站点
<https://mirrors.tuna.tsinghua.edu.cn/apache/spark/spark-3.0.1/spark-3.0.1-bin-hadoop2.7.tgz>。

```{r,eval=FALSE}
library(sparklyr)
spark_install(version = '3.0', hadoop_version = '2.7')
```

先设置 `SPARK_HOME` 环境变量，再连接本地单机版 Spark

```{r}
# 连接 Spark 
library(sparklyr)
sc <- spark_connect(master = "local", spark_home = Sys.getenv("SPARK_HOME"))
# diamonds 数据集导入 Spark
diamonds_tbl <- copy_to(sc, ggplot2::diamonds, "diamonds")
```

做数据的聚合统计，有两种方式。一种是用 dplyr 式的编程

```{r,eval=FALSE}
library(dplyr)
# 列出数据源下所有的表 tbls
src_tbls(sc)

diamonds_tbl <- diamonds_tbl %>%
  group_by(cut) %>%
  summarise(cnt = n()) %>%
  collect
```

另一种是使用 SQL

```{r}
library(DBI)
diamonds_preview <- dbGetQuery(sc, "SELECT count(*) as cnt, cut FROM diamonds GROUP BY cut")
diamonds_preview
```

将结果数据用 ggplot2 呈现出来

```{r}
library(ggplot2)
ggplot(diamonds_preview, aes(cut, cnt)) +
  geom_col() +
  theme_minimal()
```

diamonds 数据集总共 53940 条数据，下面用 BUCKET 分桶抽样，将原数据随机分成 1000 个桶，取其中的一个桶，由于是随机分桶，所以每次的结果都不一样，解释详见<https://spark.apache.org/docs/latest/sql-ref-syntax-qry-select-sampling.html>

```{r}
diamonds_sample <- dbGetQuery(sc, "SELECT * FROM diamonds TABLESAMPLE (BUCKET 1 OUT OF 1000)")
diamonds_sample
```
将抽样的结果用窗口函数 `RANK()` 排序，详见 <https://spark.apache.org/docs/latest/sql-ref-syntax-qry-select-window.html>

```{r}
diamonds_rank <- dbGetQuery(sc, "
  SELECT cut, price, RANK() OVER (PARTITION BY cut ORDER BY price) AS rank 
  FROM diamonds TABLESAMPLE (BUCKET 1 OUT OF 1000)
")
diamonds_rank
```

最后，使用完记得关闭 Spark 连接

```{r}
spark_disconnect(sc)
```


### SparkR {#subsec:sparkr}

::: {.rmdnote data-latex="{注意}"}
考虑到和第\@ref(subsec:sparklyr)节的重合性，以及 sparklyr 的优势，本节代码都不会执行，仅作为补充信息予以描述。完整的介绍见 [SparkR 包](https://spark.apache.org/docs/latest/sparkr.html#running-sql-queries-from-sparkr)
:::

```r
if (nchar(Sys.getenv("SPARK_HOME")) < 1) {
  Sys.setenv(SPARK_HOME = "/opt/spark/spark-3.0.1-bin-hadoop2.7")
}
library(SparkR, lib.loc = c(file.path(Sys.getenv("SPARK_HOME"), "R", "lib")))
sparkR.session(master = "local[*]", sparkConfig = list(spark.driver.memory = "2g"))
```

`sparkConfig` 有哪些参数可以传递

| Property Name                   | Property group         | `spark-submit` equivalent |
| :------------------------------ | :--------------------- | :------------------------ |
| `spark.master`                  | Application Properties | `--master`                |
| `spark.kerberos.keytab`         | Application Properties | `--keytab`                |
| `spark.kerberos.principal`      | Application Properties | `--principal`             |
| `spark.driver.memory`           | Application Properties | `--driver-memory`         |
| `spark.driver.extraClassPath`   | Runtime Environment    | `--driver-class-path`     |
| `spark.driver.extraJavaOptions` | Runtime Environment    | `--driver-java-options`   |
| `spark.driver.extraLibraryPath` | Runtime Environment    | `--driver-library-path`   |

将 data.frame 转化为 SparkDataFrame

```r
faithful_sdf <- as.DataFrame(faithful)
```

SparkDataFrame

```r
head(faithful_sdf)
```

查看结构

```r
str(faithful_sdf)
```


## 数据库与 R 语言 {#sec:database-with-r}

[Presto](https://github.com/prestodb/presto) 的 R 接口 <https://github.com/prestodb/RPresto> 和文档 <https://prestodb.io/docs/current/index.html>，Presto 数据库

```{r,eval=FALSE}
install.packages('RPresto')
```

MySQL 为例介绍 odbc 的连接和使用，详见 [从 R 连接 MySQL](https://cosx.org/2020/06/connect-mysql-from-r/)

```{sql,eval=F}
-- !preview conn=DBI::dbConnect(odbc::odbc(),  driver = "MariaDB", database = "demo", 
--                              uid = "root", pwd = "cloud", host = "localhost", port = 3306)

SELECT * FROM mtcars
LIMIT 10
```

我的系统已经安装了多款数据库的 ODBC 驱动

```bash
dnf install -y unixODBC unixODBC-devel mariadb mariadb-server mariadb-devel mariadb-connector-odbc
```

```r
odbc::odbcListDrivers()
```
```
# Driver from the mariadb-connector-odbc package
# Setup from the unixODBC package
[MariaDB]
Description     = ODBC for MariaDB
Driver          = /usr/lib/libmaodbc.so
Driver64        = /usr/lib64/libmaodbc.so
FileUsage       = 1
```



## 批量读取 csv 文件 {#sec:batch-import-csv}


iris 数据转化为 data.table 类型，按照 Species 分组拆成单独的 csv 文件，各个文件的文件名用鸢尾花的类别名表示

```{r,eval=FALSE}
# 批量分组导出
library(data.table)
as.data.table(iris)[, fwrite(.SD, paste0("data/user_", unique(Species), ".csv")), by = Species, .SDcols = colnames(iris)]
```

读取文件夹 `data/` 所有 csv 数据文件

```{r,eval=FALSE}
library(data.table)
merged_df <- do.call('rbind', lapply(list.files(pattern = "*.csv", path = "data/"), fread ) )
# 或者
merged_df <- rbindlist(lapply(list.files(pattern = "*.csv", path = "data/"), fread ))
```


```{r,eval=FALSE}
xdf$date <- as.Date(xdf$date)
xdf$ts <- as.POSIXct(as.numeric(xdf$ts), origin = "1978-01-01")
split(xdf[order(xdf$ts), ], interaction(xdf$study, xdf$port)) %>%
  lapply(function(.x) {
    .x[nrow(.x), ]
  }) %>%
  unname() %>%
  Filter(function(.x) {
    nrow(.x) > 0
  }, .) %>%
  do.call(rbind.data.frame, .)

library(dplyr)
xdf %>%
  mutate(
    date = as.Date(date),
    ts = anytime::anytime(as.numeric(ts))
  ) %>%
  arrange(ts) %>%
  group_by(study, port) %>%
  slice(n()) %>%
  ungroup()
```


```{r}
library(tibble)
library(magrittr)

mtcars <- tibble(mtcars)

mtcars %>% 
  print(n = 16, width = 69)
```


```{r}
mtcars %>% 
  print(., n = nrow(.)/4)
```

## 批量导出 xlsx 文件 {#sec:batch-export-xlsx}


将 R 环境中的数据集导出为 xlsx 表格

```{r,eval=FALSE}
## 加载 openxlsx 包
library(openxlsx)
## 创建空白的工作薄，标题为鸢尾花数据集
wb <- createWorkbook(title = "鸢尾花数据集")
## 添加 sheet 页
addWorksheet(wb, sheetName = "iris")
# 将数据写进 sheet 页
writeData(wb, sheet = "iris", x = iris, colNames = TRUE)
# 导出数据到本地
saveWorkbook(wb, file = "iris.xlsx", overwrite = TRUE)
```


```{r,eval=FALSE}
library(openxlsx)
xlsxFile <- system.file("extdata", "readTest.xlsx", package = "openxlsx")
# 导入
dat = read.xlsx(xlsxFile = xlsxFile)
# 导出
write.xlsx(dat, xlsxfile)
```

