# 数据操作 {#chap:data-manipulation}

- A data.table and dplyr tour <https://atrebas.github.io/post/2019-03-03-datatable-dplyr/>
- Big Data in Economics: Data cleaning and wrangling <https://raw.githack.com/uo-ec510-2020-spring/lectures/master/05-datatable/05-datatable.html>
- DataCamp’s data.table cheatsheet <https://s3.amazonaws.com/assets.datacamp.com/img/blog/data+table+cheat+sheet.pdf>


## 子集过滤 {#sec:subset}

```{r}
iris[iris$Species == 'setosa' & iris$Sepal.Length > 5.5, grepl('Sepal', colnames(iris))]
subset(iris, subset = Species == 'setosa' & Sepal.Length > 5.5, select = grepl('Sepal', colnames(iris)))
```


## with 选项 {#sec:option-with}

注意 data.table 与 Base R 不同的地方

```{r}
# https://github.com/Rdatatable/data.table/issues/4513
# https://d.cosx.org/d/421532-datatable-base-r
library(data.table)
iris <- as.data.table(iris)
```


```{r}
iris[Species == "setosa" & Sepal.Length > 5.5, grepl("Sepal", colnames(iris))]
```

需要使用 `with = FALSE` 选项

```{r}
iris[Species == "setosa" & Sepal.Length > 5.5, grepl("Sepal", colnames(iris)), with = FALSE]
```

不使用 with 选项，用函数 `mget()` 将字符串转变量

```{r}
iris[Species == "setosa" & Sepal.Length > 5.5, mget(grep("Sepal", colnames(iris), value = TRUE))]
```

更加 data.table 风格的方式见

```{r}
iris[Species == 'setosa' & Sepal.Length > 5.5, .SD, .SDcols = patterns('Sepal')]
```



## 分组聚合 {#sec:aggregate}

```{r}
library(data.table)

dt <- data.table(
  x = rep(1:3, each = 3), y = rep(1:3, 3),
  z = rep(c("A", "B", "C"), 3), w = rep(c("a", "b", "a"), each = 3)
)

dt[, .(x_sum = sum(x), y_sum = sum(y)), by = .(z, w)]
dt[, .(x_sum = sum(x), y_sum = sum(y)), by = mget(c("z", "w"))]
```

shiny 前端传递字符串向量，借助 `mget()` 函数根据选择的变量分组统计计算，只有一个变量可以使用 `get()` 传递变量给 data.table 

```{r multi-columns,eval=FALSE}
library(shiny)

ui <- fluidPage(
  fluidRow(
    column(
      6,
      selectInput("input_vars",
        label = "变量", # 给筛选框取名
        choices = c(z = "z", w = "w"), # 待选的值
        selected = "z", # 指定默认值
        multiple = TRUE # 允许多选
      ),
      DT::dataTableOutput("output_table")
    )
  )
)

library(data.table)
library(magrittr)

dt <- data.table(
  x = rep(1:3, each = 3), y = rep(1:3, 3),
  z = rep(c("A", "B", "C"), 3), w = rep(c("a", "b", "a"), each = 3)
)

server <- function(input, output, session) {
  output$output_table <- DT::renderDataTable(
    {
      dt[, .(x_sum = sum(x), y_sum = sum(y)), by = mget(input$input_vars)] %>%
        DT::datatable()
    },
    server = FALSE
  )
}

# 执行
shinyApp(ui = ui, server = server)
```

## 合并操作 {#sec:merge-two-tables}

```{r}
dat1 <- data.frame(x = c(0, 0, 10, 10, 20, 20, 30, 30), y = c(1, 1, 2, 2, 3, 3, 4, 4))
dat2 <- data.frame(x = c(0, 10, 20, 30), z = c(3, 4, 5, 6))

data.frame(dat1, z = dat2$z[match(dat1$x, dat2$x)])

merge(dat1, dat2)
```

保留两个数据集中的所有行

## 对符合条件的列操作 {#sec:filter-columns}


```{r}
# 数值型变量的列的位置
which(sapply(iris, is.numeric))
```

```{r}
iris[,sapply(iris, is.numeric), with = F][Sepal.Length > 7.5]
```


```{r}
class(iris)
```


## data.table 与 ggplot2 {#sec:datatable-ggplot2}

```{r datatable-ggplot2}
library(magrittr)
library(ggplot2)
iris %>%
  as.data.table(.) %>%
  .[Species == "setosa"] %>% # 行过滤
  .[Sepal.Length > 5.5] %>% # 行过滤
  # .[, mget(grep("Sepal", colnames(.), value = TRUE))] %>% # 列过滤
  .[, grepl("Sepal", colnames(.)), with = FALSE] %>%
  ggplot(aes(x = Sepal.Length, y = Sepal.Width)) + # 绘图
  geom_point()
```

