# 数据可视化 {#chap:data-visualization}


- The fragile and perilous art of flipbooking With flipbookr and xaringan <https://evamaerey.github.io/little_flipbooks_library/flipbookr/skeleton>

## 元素 {#sec:elements}

### 注释 {#subsec:annotation}


[ggtext](https://github.com/wilkelab/ggtext) 包介绍网站 <https://wilkelab.org/ggtext/>


## 图形 {#sec:figures}

### 函数图 {#subsec:function}

```{r,warning=FALSE}
x <- sort(c(seq(-3, 4, length.out = 201), outer(0:-3, (-1:1)*1e-6, "+")))
plot(x, gamma(x), ylim = c(-20,20), col = "red", type = "l", lwd = 2,
     main = expression(Gamma(x)), xlab = expression(x), ylab = expression(y))
abline(h = 0, v = -3:0, lty = 3, col = "midnightblue")
```

样条函数图

```{r}
xx <- -9:9
plot(xx, sqrt(abs(xx)),  col = "red", xlab = expression(x), ylab = expression(sqrt(abs(x))))
lines(spline(xx, sqrt(abs(xx)), n=101), col = "pink")
```


```{r}
# 稳健估计
x <- sort(rnorm(100))
cH <- 1.35
plot(x, pmin(cH, pmax(-cH, x)), type = "b", main =  "Huber's function", col = "red")
```


```{r}
cut01 <- function(x) pmax(pmin(x, 1), 0)
curve(      x^2 - 1/4, -1.4, 1.5, col = 2, xlab = expression(x), ylab = "", main = expression(x^2 - frac(1,4)))
curve(cut01(x^2 - 1/4), col = "blue", add = TRUE, n = 500)
```

平滑插值

```{r}
# example("smooth", package = "stats", lib.loc = .Library)
presidents[is.na(presidents)] <- 0 # silly
sm <- smooth(presidents)
sm2 <- smooth(presidents, "3RSS")
sm3 <- smooth(presidents, "3R")

plot(presidents, main = "smooth(presidents0, *) :  3R and default 3RS3R")
lines(sm3, col = 3, lwd = 1.5)
lines(sm, col = 2, lwd = 1.25)
```


## 字体 {#sec:fonts}



### 思源字体 {#subsec:showtext}

丘怡轩开发的 [showtext](https://github.com/yixuan/showtext) 包支持丰富的外部字体，支持 Base R 和 ggplot2 图形，图 \@ref(fig:showtext) 嵌入了 5 号思源宋体，图例和坐标轴文本使用 serif 字体，更多详细的使用文档见 @Qiu2015。

```{r font-install,eval=FALSE}
# 安装 showtext 包
install.packages('showtext')
# 思源宋体
showtextdb::font_install(showtextdb::source_han_serif())
# 思源黑体
showtextdb::font_install(showtextdb::source_han_sans())
```

```{r showtext, fig.cap="showtext 包处理图里的中文",fig.showtext=TRUE}
library(ggplot2)
ggplot(iris, aes(Sepal.Length, Sepal.Width)) +
  geom_point(aes(colour = Species)) +
  scale_colour_brewer(palette = "Set1") +
  labs(
    title = "鸢尾花数据的散点图",
    x = "萼片长度", y = "萼片宽度", colour = "鸢尾花类别", 
    caption = "鸢尾花数据集最早见于 Edgar Anderson (1935) "
  ) +
  theme_minimal(base_size = 10.54, base_family = "source-han-serif-cn") +
  theme(
    legend.text = element_text(family = "serif", size = 10.54),
    axis.text = element_text(family = "serif", size = 10.54)
    )
```


### 数学字体 {#subsec:fontcm}

Winston Chang 将 Paul Murrell 的 Computer Modern 字体文件打包成 [fontcm](https://github.com/wch/fontcm) 包 [@fontcm]，

```{r}
library(extrafont)
font_addpackage(pkg = "fontcm")
```

查看可被 `pdf()` 图形设备使用的字体列表

```{r}
# 可用的字体
fonts()
```

fontcm 包提供数学字体，`grDevices::embedFonts()` 函数调用 Ghostscript 软件将数学字体嵌入 ggplot2 图形中，达到正确显示数学公式的目的，此方法适用于 pdf 设备保存的图形，对 `cairo_pdf()` 保存的 PDF 格式图形无效。

```{r fontcm, fig.cap = "fontcm 处理数学公式", fig.process=embed_math_fonts, dev = ifelse(knitr::is_html_output(), 'svg', ifelse(knitr::is_latex_output(), 'pdf', 'png')),fig.width=8,fig.height=4}
library(fontcm)
library(ggplot2)
library(extrafont)
library(patchwork)
p <- ggplot(data = data.frame(x = c(1, 5), y = c(1, 5)), aes(x = x, y = y)) +
  geom_point() +
  labs(x = "Made with CM fonts", y = "Made with CM fonts", title = "Made with CM fonts")
# 公式
eq <- "italic(sum(frac(1, n*'!'), n==0, infinity) ==
       lim(bgroup('(', 1 + frac(1, n), ')')^n, n %->% infinity))"
# 默认字体
p1 <- p + annotate("text", x = 3, y = 3, parse = TRUE, label = eq)
# 使用 CM Roman 字体
p2 <- p + annotate("text", x = 3, y = 3, parse = TRUE, label = eq, family = "CM Roman") +
  theme(
    text = element_text(size = 16, family = "CM Roman"),
    axis.title.x = element_text(face = "italic"),
    axis.title.y = element_text(face = "bold")
  )
p1 + p2
```


### TikZ 设备 {#subsec:tikz-device}

与 \@ref(subsec:fontcm) 小节不同，Ralf Stubner 维护的 [**tikzDevice**](https://github.com/daqana/tikzDevice) 包提供了另一种嵌入数学字体的方式，其提供的 `tikzDevice::tikz()` 绘图设备将图形对象转化为 TikZ 代码，调用 LaTeX 引擎编译成 PDF 文档。安装后，先测试一下 LaTeX 编译环境是否正常。

```{r tikz-device}
tikzDevice::tikzTest()
```

确认没有问题后，下面图 \@ref(fig:tikz-regression) 的坐标轴标签，标题，图例等位置都支持数学公式，使用 **tikzDevice** 打造出版级的效果图。更多功能的介绍见 <https://www.daqana.org/tikzDevice/>。

```{r tikz-regression, dev = 'tikz', fig.cap = "线性回归模型", fig.ext='tex', out.width="75%", fig.process=to_png,cache=TRUE,fig.align='center',fig.asp=1,fig.width=4,fig.height=4}
x <- rnorm(10)
y <- x + rnorm(5, sd = 0.25)
model <- lm(y ~ x)
rsq <- summary(model)$r.squared
rsq <- signif(rsq, 4)
plot(x, y,
  main = "Hello \\LaTeX!", xlab = "$x$", ylab = "$y$",
  sub = "$\\mathcal{N}(\\mathbf{x};\\mu,\\Sigma)$"
)
abline(model, col = "red")
mtext(paste("Linear model: $R^{2}=", rsq, "$"), line = 0.5)
legend("bottomright",
  legend = paste0(
    "$y = ",
    round(coef(model)[2], 3),
    "x +",
    round(coef(model)[1], 3),
    "$"
  ),
  bty = "n"
)
```

推荐的全局 LaTeX 环境配置如下：

```{r setup-tinytex,eval=FALSE}
options(
  tinytex.engine = "xelatex",
  tikzDefaultEngine = "xetex",
  tikzDocumentDeclaration = "\\documentclass[UTF8,fontset=adobe]{ctexart}\n",
  tikzXelatexPackages = c(
    "\\usepackage[colorlinks,breaklinks]{hyperref}",
    "\\usepackage{color,times,tikz}",
    "\\usepackage[active,tightpage,xetex]{preview}",
    "\\PreviewEnvironment{pgfpicture}",
    "\\usepackage{amsmath,amsfonts,mathrsfs,amssymb}"
  )
)
```

设置默认的 LaTeX 编译引擎为 XeLaTeX，相比于 PDFLaTeX，它对中文的兼容性更好，支持多平台下的中文环境，中文字体这里采用了 Adobe 的字体，默认加载了 mathrsfs 宏包支持 `\mathcal`、`\mathscr` 等命令，此外， LaTeX 发行版采用谢益辉自定义的 [TinyTeX](https://yihui.org/tinytex/)。绘制独立的 PDF 图形的过程如下：

```{r,eval=FALSE}
library(tikzDevice)
tf <- file.path(getwd(), "tikz-regression.tex")
tikz(tf, width = 6, height = 5.5, pointsize = 30, standAlone = TRUE)
# 绘图代码
dev.off()
# 编译成 PDF 图形
tinytex::latexmk(file = "tikz-regression.tex")
```


### 漫画字体 {#subsec:xkcd-comic}

下载 XKCD 字体，并刷新系统字体缓存

```bash
mkdir -p ~/.fonts
curl -fLo ~/.fonts/xkcd.ttf http://simonsoftware.se/other/xkcd.ttf
fc-cache -fsv
```

将 XKCD 字体导入到 R 环境，以便后续被 ggplot2 图形设备调用。

```r
R -e 'library(extrafont);font_import(pattern="[X/x]kcd.ttf", prompt = FALSE)'
```

图 \@ref(fig:xkcd-graph) 是一个使用 xkcd 字体的简单例子，更多高级特性请看 **xkcd** 包文档 [@xkcd]

```{r xkcd-graph, fig.cap = "漫画风格的字体方案", dev = if (knitr::is_html_output()) "svg" else if (knitr::is_latex_output()) "cairo_pdf" else "png", out.width="75%"}
library(extrafont)
library(xkcd)
ggplot(aes(mpg, wt), data = mtcars) +
  geom_point() +
  theme_xkcd()
```

## 配色 {#sec:colors}


```{r old-color-palette,fig.show='hold',out.width="45%", fig.subcap=c("terrain.colors 调色板", "heat.colors 调色板", "topo.colors 调色板", "cm.colors 调色板"), fig.cap="R 3.6.0 以前的调色板",fig.ncol = 2}
filled.contour(volcano, nlevels = 10, color.palette = terrain.colors)
filled.contour(volcano, nlevels = 10, color.palette = heat.colors)
filled.contour(volcano, nlevels = 10, color.palette = topo.colors)
filled.contour(volcano, nlevels = 10, color.palette = cm.colors)
```


```{r new-color-palette,fig.show='hold',out.width="45%", fig.subcap=c("Grays 调色板", "YlOrRd 调色板", "Purples 3 调色板", "Viridis 调色板"),fig.cap="R 3.6.0 以后的调色板",fig.ncol = 2}
filled.contour(volcano, nlevels = 10, color.palette = function(n, ...) hcl.colors(n, "Grays", rev = TRUE, ...))
filled.contour(volcano, nlevels = 10, color.palette = function(n, ...) hcl.colors(n, "YlOrRd", rev = TRUE, ...))
filled.contour(volcano, nlevels = 10, color.palette = function(n, ...) hcl.colors(n, "purples", rev = TRUE, ...))
filled.contour(volcano, nlevels = 10, color.palette = function(n, ...) hcl.colors(n, "viridis", rev = FALSE, ...))
```

::: rmdnote
`hcl.colors()` 函数是在 R 3.6.0 引入的，之前的 R 软件版本中没有，同时内置了 110 个调色板，详见 `hcl.pals()`。
:::


## 交互图形 {#sec:interactive-graphics}

- plotly

```{r,eval=FALSE}
library(plotly)
plot_ly(diamonds, x = ~clarity, y = ~price, color = ~clarity, colors = "Set1") %>%
  add_boxplot() %>%
  config(toImageButtonOptions = list(
    format = "svg", filename = "plot"
  ), displaylogo = FALSE, locale = "zh-CN")
```
