# 数据操作 {#chap:data-manipulation}

```{r}
library(magrittr)
```

- A data.table and dplyr tour <https://atrebas.github.io/post/2019-03-03-datatable-dplyr/>
- Big Data in Economics: Data cleaning and wrangling <https://raw.githack.com/uo-ec510-2020-spring/lectures/master/05-datatable/05-datatable.html>
- DataCamp’s data.table cheatsheet <https://s3.amazonaws.com/assets.datacamp.com/img/blog/data+table+cheat+sheet.pdf>
- [Base R](https://github.com/wch/r-source) + [data.table](https://github.com/Rdatatable/data.table) + [openxlsx](https://github.com/ycphs/openxlsx) + [fst](https://github.com/fstpackage/fst) + [reactable](https://github.com/glin/reactable) / formatable / kableExtra / DT / [gt](https://github.com/rstudio/gt) (dplyr)


## 子集过滤 {#sec:subset}

```{r}
iris[iris$Species == 'setosa' & iris$Sepal.Length > 5.5, grepl('Sepal', colnames(iris))]
subset(iris, subset = Species == 'setosa' & Sepal.Length > 5.5, select = grepl('Sepal', colnames(iris)))
```


## with 选项 {#sec:option-with}

注意 data.table 与 Base R 不同的地方

```{r}
# https://github.com/Rdatatable/data.table/issues/4513
# https://d.cosx.org/d/421532-datatable-base-r
library(data.table)
iris <- as.data.table(iris)
```


```{r}
iris[Species == "setosa" & Sepal.Length > 5.5, grepl("Sepal", colnames(iris))]
```

需要使用 `with = FALSE` 选项

```{r}
iris[Species == "setosa" & Sepal.Length > 5.5, grepl("Sepal", colnames(iris)), with = FALSE]
```

不使用 with 选项，用函数 `mget()` 将字符串转变量

```{r}
iris[Species == "setosa" & Sepal.Length > 5.5, mget(grep("Sepal", colnames(iris), value = TRUE))]
```

更加 data.table 风格的方式见

```{r}
iris[Species == 'setosa' & Sepal.Length > 5.5, .SD, .SDcols = patterns('Sepal')]
```



## 分组聚合 {#sec:aggregate}

```{r}
methods("aggregate")
args("aggregate.data.frame")
args("aggregate.ts")

# getAnywhere(aggregate.formula)
```


```{r}
library(data.table)

dt <- data.table(
  x = rep(1:3, each = 3), y = rep(1:3, 3),
  z = rep(c("A", "B", "C"), 3), w = rep(c("a", "b", "a"), each = 3)
)

dt[, .(x_sum = sum(x), y_sum = sum(y)), by = .(z, w)]
dt[, .(x_sum = sum(x), y_sum = sum(y)), by = mget(c("z", "w"))]
```

shiny 前端传递字符串向量，借助 `mget()` 函数根据选择的变量分组统计计算，只有一个变量可以使用 `get()` 传递变量给 data.table 

```{r multi-columns,eval=FALSE}
library(shiny)

ui <- fluidPage(
  fluidRow(
    column(
      6,
      selectInput("input_vars",
        label = "变量", # 给筛选框取名
        choices = c(z = "z", w = "w"), # 待选的值
        selected = "z", # 指定默认值
        multiple = TRUE # 允许多选
      ),
      DT::dataTableOutput("output_table")
    )
  )
)

library(data.table)
library(magrittr)

dt <- data.table(
  x = rep(1:3, each = 3), y = rep(1:3, 3),
  z = rep(c("A", "B", "C"), 3), w = rep(c("a", "b", "a"), each = 3)
)

server <- function(input, output, session) {
  output$output_table <- DT::renderDataTable(
    {
      dt[, .(x_sum = sum(x), y_sum = sum(y)), by = mget(input$input_vars)] %>%
        DT::datatable()
    },
    server = FALSE
  )
}

# 执行
shinyApp(ui = ui, server = server)
```

reactable 制作表格

```{r,eval=FALSE}
library(shiny)
library(reactable)

ui <- fluidPage(
  reactableOutput("table")
)

server <- function(input, output) {
  output$table <- renderReactable({
    reactable(iris,
      filterable = TRUE, # 过滤
      searchable = TRUE, # 搜索
      showPageSizeOptions = TRUE, # 页面大小
      pageSizeOptions = c(5, 10, 15), # 页面大小可选项
      defaultPageSize = 10, # 默认显示10行
      highlight = TRUE, # 高亮选择
      striped = TRUE, # 隔行高亮
      fullWidth = FALSE, # 默认不要全宽填充，适应数据框的宽度
      defaultSorted = list(
        Sepal.Length = "asc", # 由小到大排序
        Petal.Length = "desc" # 由大到小
      ),
      columns = list(
        Sepal.Width = colDef(style = function(value) { # Sepal.Width 添加颜色标记
          if (value > 3.5) {
            color <- "#008000"
          } else if (value > 2) {
            color <- "#e00000"
          } else {
            color <- "#777"
          }
          list(color = color, fontWeight = "bold")
        })

      )
    )
  })
}

shinyApp(ui, server)
```

```{r,eval=FALSE}
# 修改自 Code: https://gist.github.com/jthomasmock/f085dce3e70e42ca49b052bbe25de49f
library(magrittr)
library(reactable)
library(htmltools)

# barchart function from: https://glin.github.io/reactable/articles/building-twitter-followers.html
bar_chart <- function(label, width = "100%", height = "14px", fill = "#00bfc4", background = NULL) {
  bar <- div(style = list(background = fill, width = width, height = height))
  chart <- div(style = list(flexGrow = 1, marginLeft = "6px", background = background), bar)
  div(style = list(display = "flex", alignItems = "center"), label, chart)
}

data <- mtcars %>% 
  subset(select = c("cyl", "mpg")) %>%
  subset(subset = sample(x = c(TRUE, FALSE), size = 6, replace = T))


reactable(
  data,
  defaultPageSize = 20,
  columns = list(
    cyl = colDef(align = "center"),
    mpg = colDef(
      name = "mpg",
      defaultSortOrder = "desc",
      minWidth = 250,
      cell = function(value, index) {
        width <- paste0(value * 100 / max(mtcars$mpg), "%")
        value <- format(value, width = 9, justify = "right", nsmall = 1)
        
        # output the value of another column 
        # that aligns with current value
        cyl_val <- data$cyl[index]

        # Color based on the row's cyl value
        color_fill <- if (cyl_val == 4) {
          "#3686d3" # blue
        } else if (cyl_val == 6) {
          "#88398a" # purple
        } else {
          "#fcab27" # orange
        }
        bar_chart(value, width = width, fill = color_fill, background = "#e1e1e1")
      },
      align = "left",
      style = list(fontFamily = "monospace", whiteSpace = "pre")
    )
  )
)
```

## 合并操作 {#sec:merge-two-tables}

```{r}
dat1 <- data.frame(x = c(0, 0, 10, 10, 20, 20, 30, 30), y = c(1, 1, 2, 2, 3, 3, 4, 4))
dat2 <- data.frame(x = c(0, 10, 20, 30), z = c(3, 4, 5, 6))

data.frame(dat1, z = dat2$z[match(dat1$x, dat2$x)])

merge(dat1, dat2)
```

保留两个数据集中的所有行

## 长宽转换 {#sec:reshape}


```{r}
args("reshape")
```


PlantGrowth 数据集的重塑操作也可以使用内置的函数 `reshape()` 实现 

```{r data-frame-PlantGrowth}
PlantGrowth$id <- rep(1:10, 3)
reshape(
  data = PlantGrowth, idvar = "group", v.names = "weight",
  timevar = "id", direction = "wide",
  sep = ""
) %>% 
knitr::kable(.,
  caption = "不同生长环境下植物的干重", row.names = FALSE,
  col.names = gsub("(weight)", "", names(.)),
  align = "c"
)
```

或者，我们也可以使用 **tidyr** 包提供的 `pivot_wider()` 函数

```{r data-tibble-PlantGrowth,eval=FALSE}
tidyr::pivot_wider(
  data = PlantGrowth, id_cols = id,
  names_from = group, values_from = weight
)
```

或者，我们还可以使用 **data.table** 包提供的 `dcast()` 函数，用于将长格式的数据框重塑为宽格式的

```{r data-table-PlantGrowth}
PlantGrowth_DT <- as.data.table(PlantGrowth)
# 纵
dcast(PlantGrowth_DT, id ~ group, value.var = "weight")
# 横
dcast(PlantGrowth_DT, group ~ id, value.var = "weight")
```


## 对符合条件的列操作 {#sec:filter-columns}


```{r}
# 数值型变量的列的位置
which(sapply(iris, is.numeric))
```

```{r}
iris[,sapply(iris, is.numeric), with = F][Sepal.Length > 7.5]
```


```{r}
class(iris)
```


## data.table 与 ggplot2 {#sec:datatable-ggplot2}

```{r datatable-ggplot2}
library(ggplot2)
iris %>%
  as.data.table(.) %>%
  .[Species == "setosa"] %>% # 行过滤
  .[Sepal.Length > 5.5] %>% # 行过滤
  .[, mget(grep("Sepal", colnames(.), value = TRUE))] %>% # 列过滤
  # .[, grepl("Sepal", colnames(.)), with = FALSE] %>%
  ggplot(aes(x = Sepal.Length, y = Sepal.Width)) + # 绘图
  geom_point()
```


## 数据操作实战 {#sec:datatable-in-action}

[Toby Dylan Hocking](https://tdhock.github.io/) 在 useR! 2020 大会上分享的幻灯片 <https://github.com/tdhock/r-devel-emails>



