# 文档元素 {#chap-document-elements}

knitr 将 R Markdown 文件转化为 Markdown 文件， Pandoc 可以将 Markdown 文件转化为 HTML5、Word、PowerPoint 和 PDF 等文档格式。

```{r rmarkdown-output, fig.ncol = 4, fig.show='hold',fig.cap="rmarkdown 支持的输出格式",out.width="15%",out.height="15%",echo=FALSE,fig.link="https://www.ardata.fr/img/illustrations"}
knitr::include_graphics(path = paste0("images/",
  c("html5", "word", "powerpoint", "pdf"), ifelse(knitr::is_latex_output(), ".pdf", ".svg")
))
```

rmarkdown 自 2014年09月17日在 CRAN 上发布第一个正式版本以来，逐渐形成了一个强大的生态系统，世界各地的开发者贡献各种各样的扩展功能，见图 \@ref(fig:rmarkdown-ecosystem)

```{r rmarkdown-ecosystem,fig.width=8,fig.height=4,echo=FALSE,fig.cap="rmarkdown 生态系统"}
nomnoml::nomnoml(" 
#stroke: #26A63A
#.box: fill=#8f8 dashed visual=note
#direction: down

[knitr]    -> [动态文档|rmarkdown]
[Pandoc]   -> [动态文档|rmarkdown]
[Markdown] -> [动态文档|rmarkdown]
[动态文档] -> [书籍笔记|bookdown]
[动态文档] -> [静态网站|blogdown]
[动态文档] -> [幻灯片|xaringan]
[幻灯片]   -> [PowerPoint|officedown]
[书籍笔记] -> [毕业论文|thesisdown]
[静态网站] -> [个人简历|pagedown]
[动态文档] -> [数据面板|flexdashboard]
[数据面板] --> [交互图形|plotly]")
```


```{r rmarkdown-concept-map,fig.cap="R Markdown 概念图",echo=FALSE,out.width="75%"}
knitr::include_graphics(path = paste0(
  "diagrams/rmarkdown",
  ifelse(knitr::is_latex_output(), ".png", ".svg")
))
```

## 控制选项 {#sec-sql-engine}

[Using SQL in RStudio](https://irene.rbind.io/post/using-sql-in-rstudio/)

```{r}
library(DBI)
conn <- DBI::dbConnect(RSQLite::SQLite(),
  dbname = system.file("db", "datasets.sqlite", package = "RSQLite")
)
```

Base R 内置的数据集都整合进 RSQLite 的样例数据库里了，

```{r}
dbListTables(conn)
```

随意选择 5 行数据记录，将结果保存到变量 iris_preview

```{sql connection=conn, output.var="iris_preview"}
SELECT * FROM iris LIMIT 5;
```

查看变量 iris_preview 的内容

```{r}
iris_preview
```

结束后关闭连接

```{r}
dbDisconnect(conn = conn)
```

## 表格 {#sec-rmarkdown-table}

**knitr** 的 `kable()` 函数提供了制作表格的基本功能 <https://bookdown.org/yihui/rmarkdown-cookbook/tables.html>，[flextable](https://github.com/davidgohel/flextable) 支持更加细粒度的表格定制功能。[beautifyR](https://github.com/mwip/beautifyR) 整理 Markdown 表格非常方便，[datapasta](https://github.com/MilesMcBain/datapasta) 快速复制粘贴 data.frame 和 tibble 类型的数据表格。[rpivotTable](https://github.com/smartinsightsfromdata/rpivotTable) 不更新了，[pivottabler](https://github.com/cbailiss/pivottabler) 在更新，内容似乎更好。[remedy](https://github.com/ThinkR-open/remedy) 提供了更加通用的 Markdown 写作功能，简化创作的技术难度。

## 流程图 {#sec-rmarkdown-uml}

[nomnoml](https://github.com/rstudio/nomnoml) 流程图、思维导图

```{r,fig.width=8,fig.height=2}
nomnoml::nomnoml(" 
#stroke: #26A63A
#.box: fill=#8f8 dashed visual=note
#direction: down

[Sweave-test-1.Rnw] -> utils::Sweave() [Sweave-test-1.tex|Sweave-test-1-006.pdf|Sweave-test-1-007.pdf]
[Sweave-test-1.Rnw] -> utils::Stangle() [Sweave-test-1.R]
[Sweave-test-1.tex] -> tools::texi2pdf() [Sweave-test-1.pdf]
[Sweave-test-1.tex] -> tools::texi2dvi() [Sweave-test-1.dvi]
")
```


