# 动态文档 {#chap:dynamic-documents}

文档元素：图 UML、表 gt 、引用 citr、输出格式

- Reproducible Research Data and Project Management in R <https://annakrystalli.me/rrresearchACCE20/>
- RMarkdown for Scientists <https://rmd4sci.njtierney.com/>
- Getting Used to R, RStudio, and R Markdown <https://rbasics.netlify.app/>
- [Getting started with Zotero, Better BibTeX, and RMarkdown](https://fishandwhistle.net/post/2020/getting-started-zotero-better-bibtex-rmarkdown/)
- 制作简历 https://github.com/nstrayer/datadrivencv
- Using SQL in RStudio <https://irene.rbind.io/post/using-sql-in-rstudio/>
- Theme ggplot2, lattice, and base graphics based on a few simple settings. <https://github.com/rstudio/thematic/>
- Statistical Inference via Data Science: A ModernDive into R and the tidyverse <https://moderndive.com/>
- 参数化报告 <https://github.com/jenniferthompson/ParamRmdExample> 和 <https://elastic-lovelace-155848.netlify.app/gallery/themes/flatly.html>
- Sharing analyses with RMarkdown <https://andrewbtran.github.io/NICAR/2018/workflow/docs/02-rmarkdown.html>
- Introduction to the Normal Distribution <https://tinystats.github.io/teacups-giraffes-and-statistics/02_bellCurve.html>
- Materials for my Mixed Model Workshop <https://github.com/singmann/mixed_model_workshop>
- posterdown <https://github.com/brentthorne/posterdown>
- icon: Making RMarkdown Awesome <https://github.com/ropenscilabs/icon>
- Reversible Reproducible Documents <https://github.com/noamross/redoc>
- Word counts and readability statistics in R markdown documents <https://github.com/benmarwick/wordcountaddin>
- sending an email from R with blastula to groups of students <https://thecoatlessprofessor.com/programming/r/sending-an-email-from-r-with-blastula-to-groups-of-students/>
- 基于 thematic 和 bootstraplib 包美化 Rmd 文档 <https://www.tillac-data.com/2020-fast-rmd-theming-with-thematic-and-bootstraplib/>
- [nomnoml](https://github.com/rstudio/nomnoml) 流程图、思维导图
- The fragile and perilous art of flipbooking With flipbookr and xaringan <https://evamaerey.github.io/little_flipbooks_library/flipbookr/skeleton>
- flextable <https://github.com/davidgohel/flextable> 表格
- knitr 的 kable <https://bookdown.org/yihui/rmarkdown-cookbook/tables.html>
- pivottabler <https://github.com/cbailiss/pivottabler> 在更新，内容似乎更好
- [rpivotTable](https://github.com/smartinsightsfromdata/rpivotTable) 不更新了

```{r,eval=FALSE}
data(HairEyeColor)
library(rpivotTable)
rpivotTable(
  data = HairEyeColor, rows = "Hair", cols = "Eye", vals = "Freq",
  aggregatorName = "Sum", rendererName = "Table", width = "100%", height = "400px"
)
```

提高写作效率的 10 大 R 包或 RStudio 插件

- 简化 Markdown 写作 [remedy](https://github.com/ThinkR-open/remedy) 
- 源代码截图 [carbonate](https://github.com/yonicd/carbonate)
- 整理 Markdown 表格 [beautifyR](https://github.com/mwip/beautifyR)
- 引用参考文献 [citr](https://github.com/crsh/citr)
- 格式化 R 代码块 [styler](https://github.com/r-lib/styler)
- 准备可重复的例子，方便在论坛/Github上发问 [reprex](https://github.com/tidyverse/reprex)
- 快速获取 Github 等社交网络活动记录 [butteRfly](https://github.com/jonocarroll/butteRfly)
- 统计 R Markdown 文档中的单词 [wordcountaddin](https://github.com/benmarwick/wordcountaddin)
- 写可重复性研究报告 [rrtools](https://github.com/benmarwick/rrtools)
- RStudio 插件集合 [addinslist](https://github.com/daattali/addinslist)
- 高亮支持 R 帮助文档 [rdoc](https://github.com/mdequeljoe/rdoc)
- 正则表达式 [regexplain](https://github.com/gadenbuie/regexplain)

## R Markdown 文档 {#sec:rmarkdown}

knitr 将 R Markdown 文件转化为 Markdown 文件， Pandoc 可以将 Markdown 文件转化为 HTML5、Word、PowerPoint 和 PDF 等文档格式。

```{r, fig.ncol = 4, fig.show='hold',fig.cap="rmarkdown 支持的输出格式",out.width="15%",out.height="15%",echo=FALSE,fig.link="https://www.ardata.fr/img/illustrations"}
knitr::include_graphics(path = paste0("images/",
  c("html5", "word", "powerpoint", "pdf"), ifelse(knitr::is_latex_output(), ".pdf", ".svg")
))
```

rmarkdown 自 2014年09月17日在 CRAN 上发布第一个正式版本以来，逐渐形成了一个强大的生态系统，世界各地的开发者贡献各种各样的扩展功能，见图 \@ref(fig:rmarkdown-ecosystem)

```{r rmarkdown-ecosystem,fig.width=8,fig.height=4,echo=FALSE,fig.cap="rmarkdown 生态系统"}
nomnoml::nomnoml(" 
#stroke: orange
#.box: fill=#8f8 dashed visual=note
#direction: down

[markdown|Pandoc] -> [rmarkdown|文档]
[rmarkdown] -> [bookdown|书籍]
[rmarkdown] -> [blogdown|网站]
[blogdown] -> [hugodown|轻量]
[rmarkdown] -> [pagedown|文章]
[pagedown] -> [datadrivencv|简历]
[rmarkdown] -> [rolldown|幻灯片]
[bookdown] -> [thesisdown|论文]
[pagedown] -> [posterdown|海报]
[rmarkdown] -> [minidown|短文]
[rmarkdown] -> [pkgdown|R 包]
[rmarkdown] -> [officedown|PPTX/DOCX]")
```


```{r,fig.width=8,fig.height=2}
nomnoml::nomnoml(" 
#stroke: orange
#.box: fill=#8f8 dashed visual=note

[动态文档]-[交互图形]
[交互图形]-[<box>动态图形]")
```

```{r,fig.width=8,fig.height=2}
nomnoml::nomnoml(" 
#stroke: orange
#.box: fill=#8f8 dashed visual=note

[Rmd 书籍原稿]-[GitHub Action 集成测试]
[Netlfiy 持续部署]-[Git 书稿管理]")
```

## PDF 文档 {#sec:pdf-document}

### 文档汉化 {#subsec:chinese-document}


默认的 PDF 文档 [PDF 文档案例](https://github.com/XiangyunHuang/masr/blob/master/examples/pdf-default.Rmd)


不推荐使用 rticles 包提供的中文模版 `rticles::ctex()`，主要是因为 Pandoc 自带的模版简单配置后即可完美支持中文，Pandoc 近年来大大加强了 LaTeX 的中文支持。 ctex 宏包提供了强大的中文支持，详见文档 <https://mirrors.tuna.tsinghua.edu.cn/CTAN/language/chinese/ctex/ctex.pdf>。

详见[PDF 文档案例](https://github.com/XiangyunHuang/masr/blob/master/examples/pdf-document.Rmd)

### 添加水印 {#subsec:draft-watermark}


[draftwatermark](https://github.com/callegar/LaTeX-draftwatermark)


### 双栏排版 {#subsec:two-column}

普通单栏排版改为双栏排版，只需添加文档类选项 `"twocolumn"`，将 YAML 元数据中的

```yaml
classoption: "UTF8,a4paper,fontset=adobe,zihao=false"
```

变为

```yaml
classoption: "UTF8,a4paper,fontset=adobe,zihao=false,twocolumn"
```

其中，参数 `UTF8` 设定文档编码类型， `a4paper` 设置版面为 A4 纸大小，`fontset=adobe` 指定中文字体为 Adobe 字体，`zihao=false` 不指定字体大小，使用文档类 ctexart 默认的字号,


### 参数化报告 {#subsec:parameterized-reports}

[参数化文档案例](https://github.com/XiangyunHuang/masr/blob/master/examples/parameterized-document.Rmd)


进一步将文档类型做成参数化，实现在运行时自由选择，只需将如下两行替换掉上述一行

```yaml
params:
  classoption: twocolumn
classoption: "`r knitr::inline_expr('params$classoption')`"
```

如果想要双栏的排版风格，编译时传递 documentclass 参数值，覆盖掉默认的参数值即可

```r
rmarkdown::render(input = "examples/pdf-document.Rmd", params = list(classoption = c("twocolumn")))
```



### 学术幻灯片 {#sec:beamer-slides}

beamer 幻灯片也是一种 PDF 文档 [PDF 文档案例](https://github.com/XiangyunHuang/masr/blob/master/examples/beamer-verona.Rmd) 

Dirk Eddelbuettel 将几个大学的 beamer 幻灯片转化成 R Markdown 模板，收录在 [binb](https://github.com/eddelbuettel/binb) 包里，方便调用。伊利诺伊大学的 [James J Balamuta](https://thecoatlessprofessor.com/) 在 R Markdown 基础上专门为自己学校开发了一套的幻灯片模版，全部打包在 [uiucthemes](https://github.com/illinois-r/uiucthemes) 包里。


## HTML 文档 {#sec:html-document}

丘怡轩开发的 [prettydoc](https://github.com/yixuan/prettydoc) 包提供了一系列模版，方便快速提高网页逼格。另有 Atsushi Yasumoto 开发的 [minidown](https://github.com/atusy/minidown) 包非常轻量，但是常用功能都覆盖了。




## bookdown 书籍 {#sec:bookdown}

此外， [ElegantTufteBookdown](https://github.com/XiangyunHuang/ElegantTufteBookdown) 项目提供了 tufte 风格的书籍模板，本书配套的仓库目录 `examples/` 下准备了一系列常用模板。


## blogdown 网站 {#sec:blogdown}





## Office 文档 {#sec:office-document}

[docxtools](https://github.com/graphdr/docxtools)、[officer](https://github.com/davidgohel/officer) 和 [officedown](https://github.com/davidgohel/officedown) 大大扩展了 rmarkdown 在制作 Word/PPT 方面的功能。

本节探索 Markdown + Pandoc 以 Word 格式作为最终交付的可能性。R Markdown 借助 Pandoc 将 Markdown 转化为 Word 文档，继承自 Pandoc 的扩展性， R Markdown 也支持自定义 Word 模版，那如何自定义呢？首先，我们需要知道 Pandoc 内建的 Word 模版长什么样子，然后我们依样画葫芦，制作适合实际需要的模版。获取 Pandoc 2.9.2 自带的 Word 和 PPT 模版，我们需要在命令行中执行

```{bash,eval=FALSE}
# DOCX 模版
pandoc -o custom-reference.docx --print-default-data-file reference.docx
# PPTX 模版
pandoc -o custom-reference.pptx --print-default-data-file reference.pptx
```

详情见 <https://pandoc.org/MANUAL.html#option--reference-doc>，如何深度自定义文档模版见 <https://bookdown.org/yihui/rmarkdown/word-document.html> 
，其它模版见 GitHub 仓库 [pandoc-templates](https://github.com/jgm/pandoc-templates)。

[Word 文档案例](https://github.com/XiangyunHuang/masr/blob/master/examples/word-document.Rmd)

## 发送邮件 {#sec:send-emails}

[emayili](https://github.com/datawookie/emayili) 是非常轻量的实现邮件发送的 R 包，其它功能类似的 R 包有 [blastula](https://github.com/rich-iannone/blastula) [mailR](https://github.com/rpremraj/mailR)。Rahul Premraj 基于 rJava 开发的 [mailR](https://github.com/rpremraj/mailR) 虽然还未在 CRAN 上正式发布，但是已得到很多人的关注，也被广泛的使用，目前作者已经不维护了，继续使用有一定风险。 RStudio 公司 Richard Iannone 新开发的 [blastula](https://github.com/rich-iannone/blastula) 扔掉了 Java 的重依赖，更加轻量化、现代化。 [curl](https://github.com/jeroen/curl) 包提供的函数 `send_mail()` 本质上是在利用 [curl](https://curl.haxx.se/) 软件发送邮件，举个例子，邮件内容如下：

```
From: "黄湘云" <公司邮箱地址>
To: "黄湘云" <公司邮箱地址>
Subject: 测试邮件

你好：

这是一封测试邮件！
```

将邮件内容保存为 mail.txt 文件，然后使用 curl 命令行工具将邮件内容发出去。

```{bash,eval=FALSE}
curl --url 'smtp://公司邮件服务器地址:开放的端口号' \
  --ssl-reqd --mail-from '本人公司邮箱地址' \
  --mail-rcpt '他人公司邮箱地址' \
  --upload-file data/mail.txt \
  --user '本人公司邮箱地址:邮箱登陆密码'
```

注意 Gmail 出于安全性考虑，不支持这种发送邮件的方式，会将邮件内容阻挡，进而接收不到邮件。 下面以 blastula 包为例怎么支持 Gmail/Outlook/QQ 等邮件发送，过程分两步，第一步配置密钥

```bash
# CentOS 8 上安装依赖
sudo dnf install -y libsecret-devel libsodium-devel
```

```{r,eval=FALSE}
# 安装 R 包 keyring
install.packages("keyring")
# 配置密钥证书，到底如何在 Linux 服务器上配置还不知道
library(keyring)

# creds_envvar(
#   user = Sys.getenv("SMTP_USER"),
#   pass_envvar = Sys.getenv("SMTP_PASSWORD"),
#   provider = "outlook",
#   use_ssl = TRUE
# )

library(blastula)
# 运行一次就可以了
create_smtp_creds_key(
  id = "outlook", 
  user = "xx@outlook.com", # 邮件地址
  provider = "outlook"
)
```

第二步，准备邮件内容，包括邮件主题、发/收件人、抄送人、邮件主体和附件

```{r,eval=FALSE}
library(blastula)

attachment <- "data/mail.txt" # 如果没有附件，引号内留空即可。
body <- "examples/email-blastula.Rmd" # 这个Rmd文件渲染后就是邮件的正文

email <- render_email(body) %>%
  add_attachment(file = attachment)

# 发送邮件
smtp_send(
  from = c("黄湘云" = "xx@outlook.com"), # 发件人
  to = c("黄湘云" = "xx@gmail.com"), # 收件人
  subject = "这是一封测试邮件",
  email = email,
  credentials = creds_key(id = "outlook")
)
```





## 运行环境 {#sec:dynamic-documents-session-info}

```{r}
sessionInfo()
```

