# 动态文档 {#chap:dynamic-documents}

文档元素：图 UML、表 gt 、引用 citr、输出格式

- Reproducible Research Data and Project Management in R <https://annakrystalli.me/rrresearchACCE20/>
- RMarkdown for Scientists <https://rmd4sci.njtierney.com/>
- Getting Used to R, RStudio, and R Markdown <https://rbasics.netlify.app/>
- [Getting started with Zotero, Better BibTeX, and RMarkdown](https://fishandwhistle.net/post/2020/getting-started-zotero-better-bibtex-rmarkdown/)
- 制作简历 https://github.com/nstrayer/datadrivencv
- Using SQL in RStudio <https://irene.rbind.io/post/using-sql-in-rstudio/>
- Theme ggplot2, lattice, and base graphics based on a few simple settings. <https://github.com/rstudio/thematic/>
- Statistical Inference via Data Science: A ModernDive into R and the tidyverse <https://moderndive.com/>
- 参数化报告 <https://github.com/jenniferthompson/ParamRmdExample> 和 <https://elastic-lovelace-155848.netlify.app/gallery/themes/flatly.html>
- Sharing analyses with RMarkdown <https://andrewbtran.github.io/NICAR/2018/workflow/docs/02-rmarkdown.html>
- Introduction to the Normal Distribution <https://tinystats.github.io/teacups-giraffes-and-statistics/02_bellCurve.html>
- Materials for my Mixed Model Workshop <https://github.com/singmann/mixed_model_workshop>
- posterdown <https://github.com/brentthorne/posterdown>
- icon: Making RMarkdown Awesome <https://github.com/ropenscilabs/icon>
- Reversible Reproducible Documents <https://github.com/noamross/redoc>
- Word counts and readability statistics in R markdown documents <https://github.com/benmarwick/wordcountaddin>


表格

- flextable <https://github.com/davidgohel/flextable>
- knitr 的 kable <https://bookdown.org/yihui/rmarkdown-cookbook/tables.html>
- pivottabler <https://github.com/cbailiss/pivottabler> 在更新，内容似乎更好
- rpivotTable <https://github.com/smartinsightsfromdata/rpivotTable> 不更新了


```{r,eval=FALSE}
data(HairEyeColor)
library(rpivotTable)
rpivotTable(data = HairEyeColor, rows = "Hair",cols="Eye", vals = "Freq", 
            aggregatorName = "Sum", rendererName = "Table", width="100%", height="400px")
```



流程图、思维导图

- nomnoml <https://github.com/rstudio/nomnoml>

助力 Markdown 写作的 10 大神器

- [remedy](https://github.com/ThinkR-open/remedy) 格式化文本 markdown 插件
- [citr](https://github.com/crsh/citr) 参考文献条目引用
- [styler](https://github.com/r-lib/styler) 代码格式化


## Pandoc {#sec:pandoc}

Pandoc 可以将 Markdown 文件转化为 HTML5、Word、PowerPoint 和 PDF 等文档格式。

```{r, fig.ncol = 4, fig.show='hold',fig.cap="rmarkdown 支持的输出格式",out.width="15%",echo=FALSE,fig.link="https://www.ardata.fr/img/illustrations"}
knitr::include_graphics(path = paste0("images/",
  c("html5", "word", "powerpoint", "pdf"), ifelse(knitr::is_latex_output(), ".pdf", ".svg")
))
```

rmarkdown 自 2014年09月17日在 CRAN 上发布第一个正式版本以来，逐渐形成了一个强大的生态系统，世界各地的开发者贡献各种各样的扩展功能，见图 \@ref(fig:rmarkdown-ecosystem)

```{r rmarkdown-ecosystem,fig.width=8,fig.height=4,echo=FALSE,fig.cap="rmarkdown 生态系统"}
nomnoml::nomnoml(" 
#stroke: orange
#.box: fill=#8f8 dashed visual=note
#direction: down

[markdown|Pandoc] -> [rmarkdown|文档]
[rmarkdown] -> [bookdown|书籍]
[rmarkdown] -> [blogdown|网站]
[blogdown] -> [hugodown|轻量]
[rmarkdown] -> [pagedown|文章]
[pagedown] -> [datadrivencv|简历]
[rmarkdown] -> [rolldown|幻灯片]
[bookdown] -> [thesisdown|论文]
[pagedown] -> [posterdown|海报]
[rmarkdown] -> [minidown|短文]
[rmarkdown] -> [pkgdown|R 包]
[rmarkdown] -> [officedown|PPTX/DOCX]")
```


```{r,fig.width=8,fig.height=2}
nomnoml::nomnoml(" 
#stroke: orange
#.box: fill=#8f8 dashed visual=note

[动态文档]-[交互图形]
[交互图形]-[<box>动态图形]")
```


## PDF 文档 {#sec:pdf-document}

### 文档汉化 {#subsec:chinese-document}


默认的 PDF 文档 [PDF 文档案例](https://github.com/XiangyunHuang/masr/blob/master/examples/pdf-default.Rmd)


不推荐使用 rticles 包提供的中文模版 `rticles::ctex()`，主要是因为 Pandoc 自带的模版简单配置后即可完美支持中文，Pandoc 近年来大大加强了 LaTeX 的中文支持。 ctex 宏包提供了强大的中文支持，详见文档 <https://mirrors.tuna.tsinghua.edu.cn/CTAN/language/chinese/ctex/ctex.pdf>。

详见[PDF 文档案例](https://github.com/XiangyunHuang/masr/blob/master/examples/pdf-document.Rmd)

### 添加水印 {#subsec:draft-watermark}


[draftwatermark](https://github.com/callegar/LaTeX-draftwatermark)


### 双栏排版 {#subsec:two-column}

普通单栏排版改为双栏排版，只需添加文档类选项 `"twocolumn"`，将 YAML 元数据中的

```yaml
classoption: "UTF8,a4paper,fontset=adobe,zihao=false"
```

变为

```yaml
classoption: "UTF8,a4paper,fontset=adobe,zihao=false,twocolumn"
```

其中，参数 `UTF8` 设定文档编码类型， `a4paper` 设置版面为 A4 纸大小，`fontset=adobe` 指定中文字体为 Adobe 字体，`zihao=false` 不指定字体大小，使用文档类 ctexart 默认的字号,


### 参数化报告 {#subsec:parameterized-reports}

[参数化文档案例](https://github.com/XiangyunHuang/masr/blob/master/examples/parameterized-document.Rmd)


进一步将文档类型做成参数化，实现在运行时自由选择，只需将如下两行替换掉上述一行

```yaml
params:
  classoption: twocolumn
classoption: "`r knitr::inline_expr('params$classoption')`"
```

如果想要双栏的排版风格，编译时传递 documentclass 参数值，覆盖掉默认的参数值即可

```r
rmarkdown::render(input = "examples/pdf-document.Rmd", params = list(classoption = c("twocolumn")))
```



### 学术幻灯片 {#sec:beamer-slides}

beamer 幻灯片也是一种 PDF 文档 [PDF 文档案例](https://github.com/XiangyunHuang/masr/blob/master/examples/beamer-verona.Rmd)


## HTML 文档 {#sec:html-document}

丘怡轩开发的 [prettydoc](https://github.com/yixuan/prettydoc) 包提供了一系列模版，方便快速提高网页逼格。另有 Atsushi Yasumoto 开发的 [minidown](https://github.com/atusy/minidown) 包非常轻量，但是常用功能都覆盖了。




## bookdown 书籍 {#sec:bookdown}

此外， [ElegantTufteBookdown](https://github.com/XiangyunHuang/ElegantTufteBookdown) 项目提供了 tufte 风格的书籍模板，本书配套的仓库目录 `examples/` 下准备了一系列常用模板。


## blogdown 网站 {#sec:blogdown}





## Office 文档 {#sec:office-document}

[docxtools](https://github.com/graphdr/docxtools)、[officer](https://github.com/davidgohel/officer) 和 [officedown](https://github.com/davidgohel/officedown) 大大扩展了 rmarkdown 在制作 Word/PPT 方面的功能。

本节探索 Markdown + Pandoc 以 Word 格式作为最终交付的可能性。R Markdown 借助 Pandoc 将 Markdown 转化为 Word 文档，继承自 Pandoc 的扩展性， R Markdown 也支持自定义 Word 模版，那如何自定义呢？首先，我们需要知道 Pandoc 内建的 Word 模版长什么样子，然后我们依样画葫芦，制作适合实际需要的模版。获取 Pandoc 2.9.2 自带的 Word 和 PPT 模版，我们需要在命令行中执行

```{bash,eval=FALSE}
# DOCX 模版
pandoc -o custom-reference.docx --print-default-data-file reference.docx
# PPTX 模版
pandoc -o custom-reference.pptx --print-default-data-file reference.pptx
```

详情见 <https://pandoc.org/MANUAL.html#option--reference-doc>，如何深度自定义文档模版见 <https://bookdown.org/yihui/rmarkdown/word-document.html> 
，其它模版见 GitHub 仓库 [pandoc-templates](https://github.com/jgm/pandoc-templates)。

[Word 文档案例](https://github.com/XiangyunHuang/masr/blob/master/examples/word-document.Rmd)

## 发送邮件 {#sec:send-emails}

[emayili](https://github.com/datawookie/emayili) 是非常轻量的实现邮件发送的 R 包，其它功能类似的 R 包有 [blastula](https://github.com/rich-iannone/blastula) [mailR](https://github.com/rpremraj/mailR)


## 运行环境 {#sec:dynamic-documents-session-info}

```{r}
sessionInfo()
```

