# 文件操作 {#chap-file-operations}

> 考虑添加 Shell 下的命令实现，参考 [命令行的艺术](https://github.com/jlevy/the-art-of-command-line/blob/master/README-zh.md)

```{r}
library(magrittr) # 提供管道命令 %>%
```

[fs](https://github.com/r-lib/fs) 由 [Jim Hester](https://www.jimhester.com/) 开发，提供文件系统操作的统一接口，相比于 R 默认的文件系统的操作函数有显而易见的优点，详情请看 <https://fs.r-lib.org/>

对于文件操作，Jim Hester 开发了 [fs 包](https://github.com/r-lib/fs) 目的是统一文件操作的命令，由于时间和历史原因，R内置的文件操作函数的命名很不统一，如 `path.expand()` 和 `normalizePath()`，`Sys.chmod()` 和 `file.access()` 等


```{r}
# 加载 R 包
library(fs)
```


## 查看文件 {#list}

文件夹只包含文件，目录既包含文件又包含文件夹，`list.dirs` 列出目录或文件夹，`list.files` 列出文件或文件夹 

*  `list.dirs(path = ".", full.names = TRUE, recursive = TRUE)`
   +  path: 指定完整路径名，默认使用当前路径 `getwd()`
   +  full.names: TRUE 返回相对路径，FALSE 返回目录的名称
   +  recursive: 是否递归的方式列出目录，如果是的话，目录下的子目录也会列出

   ```{r}
   # list.dirs(path = '.', full.names = TRUE, recursive = TRUE)
   list.dirs(path = '.', full.names = TRUE, recursive = FALSE)
   list.dirs(path = '.', full.names = FALSE, recursive = FALSE)
   ```

*  `list.files(path = ".", pattern = NULL, all.files = FALSE, full.names = FALSE, recursive = FALSE,ignore.case = FALSE, include.dirs = FALSE, no.. = FALSE)`

   是否递归的方式列出目录，如果是的话，目录下的子目录也会列出

   +  path: 指定完整路径名，默认使用当前路径 `getwd()`
   +  full.names: TRUE 返回相对路径，FALSE 返回目录的名称
   +  recursive: 是否递归的方式列出目录，如果是的话，目录下的子目录也会列出

* `file.show(..., header = rep("", nfiles), title = "R Information", delete.file = FALSE, pager = getOption("pager"),encoding = "")` 

   打开文件内容，`file.show` 会在R终端中新开一个窗口显示文件

    ```{r}
    rinternals <- file.path(R.home("include"), "Rinternals.h")
    # file.show(rinternals)
    ```

* `file.info(..., extra_cols = TRUE)` 

   获取文件信息，此外 `file.mode(...)` 、 `file.mtime(...)` 和 `file.size(...)` 分别表示文件的读写权限，修改时间和文件大小。

    ```{r}
    file.info(rinternals)
    file.mode(rinternals)
    file.mtime(rinternals)
    file.size(rinternals)
    # 查看当前目录的权限
    file.info(".")
    # 查看指定目录权限
    file.info("./_book/")    
    ```

* `file.access(names, mode = 0)`  

   文件是否可以被访问，第二个参数 mode 一共有四种取值 0，1，2，4，分别表示文件的存在性，可执行，可写和可读四种，返回值 0 表示成功，返回值 -1 表示失败。

    ```{r}
    file.access(rinternals,mode = 0)
    file.access(rinternals,mode = 1)
    file.access(rinternals,mode = 2)
    file.access(rinternals,mode = 4)
    ```

* `dir(path = ".", pattern = NULL, all.files = FALSE, full.names = FALSE, recursive = FALSE, ignore.case = FALSE, include.dirs = FALSE, no.. = FALSE)`
   
   查看目录，首先看看和目录操作有关的函数列表

    ```{r}
    apropos("^dir.")
    ```
    
   显而易见，`dir.create` 和 `dir.exists` 分别是创建目录和查看目录的存在性。`dirname` 和 `basename` 是一对函数用来操作文件路径。以当前目录`r getwd()`为例，`dirname(getwd())` 返回 `r dirname(getwd())` 而 `basename(getwd())` 返回 `r basename(getwd())`。对于文件路径而言，`dirname(rinternals)` 返回文件所在的目录`r dirname(rinternals)`， `basename(rinternals)` 返回文件名`r basename(rinternals)`。`dir` 函数查看指定路径或目录下的文件，支持以模式匹配和递归的方式查找目录下的文件

    ```{r,out.lines=6}
    # 当前目录下的子目录和文件
    dir()
    # 查看指定目录的子目录和文件
    dir(path = "./")
    # 只列出以字母R开头的子目录和文件
    dir(path = "./", pattern = "^R")
    # 列出目录下所有目录和文件，包括隐藏文件
    dir(path = "./", all.files = TRUE)
    # 支持正则表达式
    dir(pattern = '^[A-Z]+[.]txt$', full.names=TRUE, system.file('doc', 'SuiteSparse', package='Matrix'))
    ```
    ```{r}
    # 在临时目录下递归创建一个目录
    dir.create(paste0(tempdir(), "/_book/tmp"), recursive = TRUE)
    ```

查看当前目录下的文件和文件夹 `tree -L 2 .` 或者 `ls -l .` 


## 操作文件 {#manipulation}

实现文件增删改查的函数如下

```{r}
apropos("^file.")
```

1. `file.create(..., showWarnings = TRUE)`

   创建/删除文件，检查文件的存在性
   
    ```{r}
    file.create('demo.txt')
    file.exists('demo.txt')
    file.remove('demo.txt')
    file.exists('demo.txt')
    ```

1. `file.rename(from, to)` 文件重命名

    ```{r}
    file.create('demo.txt')
    file.rename(from = 'demo.txt', to = 'tmp.txt')
    file.exists('tmp.txt')
    ```

1. `file.append(file1, file2)` 追加文件 `file2` 的内容到文件 `file1` 上

    ```{r}
    if(!dir.exists(paths = 'data/')) dir.create(path = 'data/')
    # 创建两个临时文件
    # file.create(c('data/tmp1.md','data/tmp2.md'))
    # 写入内容
    cat("AAA\n", file = 'data/tmp1.md')
    cat("BBB\n", file = 'data/tmp2.md')
    # 追加文件
    file.append(file1 = 'data/tmp1.md', file2 = 'data/tmp2.md')
    # 展示文件内容
    readLines('data/tmp1.md')
    ```

1. `file.copy(from, to, overwrite = recursive, recursive = FALSE,copy.mode = TRUE, copy.date = FALSE)` 复制文件，参考 <https://blog.csdn.net/wzj_110/article/details/86497860>

    ```{r}
    file.copy(from = 'Makefile', to = 'data/Makefile')
    ```

1. `file.symlink(from, to)` 创建符号链接 `file.link(from, to)` 创建硬链接

1. `Sys.junction(from, to)` windows 平台上的函数，提供类似符号链接的功能

1. `Sys.readlink(paths)` 读取文件的符号链接（软链接）

1. `choose.files` 在 Windows 环境下交互式地选择一个或多个文件，所以该函数只运行于 Windows 环境

    ```{r,eval=FALSE}
    # 选择 zip 格式的压缩文件或其它
    if (interactive())
         choose.files(filters = Filters[c("zip", "All"),])
    ```
    
    `Filters` 参数传递一个矩阵，用来描述或标记R识别的文件类型，上面这个例子就能筛选出 zip 格式的文件

1. `download.file` 文件下载

    ```{r,eval=FALSE}
    download.file(url = 'https://mirrors.tuna.tsinghua.edu.cn/CRAN/src/base/R-latest.tar.gz',
                  destfile = 'data/R-latest.tar.gz', method = 'auto')
    ```
    

```{r,include=FALSE}
# 清理临时创建的文件
files <- c("demo.txt", "tmp.txt") # 指向文件路径
if (any(file.exists(files))) file.remove(files[file.exists(files)])
```

## 压缩文件 {#compression}

tar 和 zip 是两种常见的压缩文件工具，具有免费和跨平台的特点，因此应用范围广^[<https://github.com/libarchive/libarchive/wiki/FormatTar>]。 R 内对应的压缩与解压缩命令是 `tar/untar` 

```r
tar(tarfile, files = NULL,
    compression = c("none", "gzip", "bzip2", "xz"),
    compression_level = 6, tar = Sys.getenv("tar"),
    extra_flags = "")
```

比较常用的压缩文件格式是 `.tar.gz` 和 `.tar.bz2`，将目录 `_book/`及其文件分别压缩成 `_book.tar.gz` 和 `_book.tar.bz2` 压缩包的名字可以任意取，后者压缩比率高。`.tar.xz` 的压缩比率最高，需要确保系统中安装了 gzip，bzip2 和 xz-utils 软件，R 软件自带的 tar 软件来自 [Rtools](https://github.com/rwinlib/rtools35)[^rtools40]，我们可以通过设置系统环境变量 `Sys.setenv(tar="path/to/tar")` 指定外部 tar。`tar` 实际支持的压缩类型只有 `.tar.gz`^[<https://github.com/rwinlib/utils>]。`zip/unzip` 压缩与解压缩就不赘述了。

```{r,eval=FALSE}
# 打包目录 _book
tar(tarfile = 'data/_book.tar', files = '_book', compression = 'none')
# 文件压缩成 _book.xz 格式
tar(tarfile = 'data/_book.tar.xz', files = 'data/_book', compression = 'xz')
# tar -cf data/_book.tar _book 然后 xz -z data/_book.tar.xz data/_book.tar
# 或者一次压缩到位 tar -Jcf data/_book.tar.xz _book/

# 解压 xz -d data/_book.tar.xz 再次解压 tar -xf data/_book.tar
# 或者一次解压 tar -Jxf data/_book.tar.xz

# 文件压缩成 _book.tar.gz 格式
# tar -czf data/_book.tar.gz _book
tar(tarfile = 'data/_book.tar.gz', files = '_book', compression = 'gzip')
# 解压 tar -xzf data/_book.tar.gz

# 文件压缩成 .tar.bz2 格式
# tar -cjf data/book2.tar.bz2 _book
tar(tarfile = 'data/_book.tar.bz2', files = '_book', compression = 'bzip2')
# 解压 tar -xjf data/book2.tar.bz2
```

```r
untar(tarfile, files = NULL, list = FALSE, exdir = ".",
      compressed = NA, extras = NULL, verbose = FALSE,
      restore_times =  TRUE, tar = Sys.getenv("TAR"))
```

[^rtools40]: 继 Rtools35 之后， [RTools40](https://cloud.r-project.org/bin/windows/testing/rtools40.html) 主要为 R 3.6.0 准备的，包含有 GCC 8 及其它编译R包需要的[工具包](https://github.com/r-windows/rtools-packages)，详情请看的[幻灯片](https://jeroen.github.io/uros2018)


## 路径操作 {#paths}

环境变量算是路径操作

```{r}
# 获取环境变量
Sys.getenv("PATH")
# 设置环境变量 Windows
# Sys.setenv(R_GSCMD = "C:/Program Files/gs/gs9.26/bin/gswin64c.exe")
# 设置 pandoc 环境变量
pandoc_path <- Sys.getenv("RSTUDIO_PANDOC", NA)
if (Sys.which("pandoc") == "" && !is.na(pandoc_path)) {
  Sys.setenv(PATH = paste(
    Sys.getenv("PATH"), pandoc_path,
    sep = if (.Platform$OS.type == "unix") ":" else ";"
  ))
}
```

操作文件路径

1. `file.path` Construct Path to File

    ```{r}
    file.path('./_book')
    ```

1. `path.expand(path)` Expand File Paths

    ```{r}
    path.expand('./_book')
    path.expand('~')
    ```

1. `normalizePath()` Express File Paths in Canonical Form

    ```{r}
    normalizePath('~')
    normalizePath('./_book')
    ```

1. `shortPathName(path)`  只在 Windows 下可用，Express File Paths in Short Form

    ```{r,eval=is_windows}
    cat(shortPathName(c(R.home(), tempdir())), sep = "\n")
    ```

1. `Sys.glob`  Wildcard Expansion on File Paths

    ```{r,out.lines=6}
    Sys.glob(file.path(R.home(), "library", "compiler", "R", "*.rdx")) 
    ```

## 查找文件 {#find}

[here](https://github.com/r-lib/here) 包用来查找你的文件，查找文件、可执行文件的完整路径、R 包

1. `Sys.which` Find Full Paths to Executables

    ```{r}
    Sys.which('pandoc')
    ```

1. `system.file`  Find Names of R System Files

    ```{r}
    system.file('CITATION',package = 'base')
    ```

1. `R.home`

    ```{r}
    # R 安装目录
    R.home()
    # R执行文件目录
    R.home('bin')
    # 配置文件目录
    R.home('etc')
    # R 基础扩展包存放目录
    R.home('library')
    ```

1. `.libPaths()` R 包存放的路径有哪些

    ```{r}
    .libPaths()
    ```

1. `find.package` 查找R包所在目录

    ```{r}
    find.package(package = 'MASS')
    ```

1. `file.exist` 检查文件是否存在

    ```{r}
    file.exists(paste(R.home('etc'),"Rprofile.site",sep = .Platform$file.sep))
    ```

1. `apropos` 和 `find` 查找对象

```{r,eval=FALSE}
apropos(what, where = FALSE, ignore.case = TRUE, mode = "any")
find(what, mode = "any", numeric = FALSE, simple.words = TRUE)
```

匹配含有 find 的函数

```{r}
apropos("find")
```

问号 `?` 加函数名搜索R软件内置函数的帮助文档，如 `?regrex`。如果不知道具体的函数名，可采用关键词搜索，如

```{r,eval=FALSE}
help.search(keyword = "character", package = "base")
```

`browseEnv` 函数用来在浏览器中查看当前环境下，对象的列表，默认环境是 `sys.frame()`

## 文件权限 {#permissions}

操作目录和文件的权限 Manipulation of Directories and File Permissions

1. `dir.exists(paths)` 检查目录是否存在

    ```{r}
    dir.exists(c('./_book','./book'))
    ```

1. `dir.create(path, showWarnings = TRUE, recursive = FALSE, mode = "0777")` 创建目录

    ```{r}
    dir.create('./_book/tmp')
    ```

1. `Sys.chmod(paths, mode = "0777", use_umask = TRUE)` 修改权限

    ```{r}
    Sys.chmod('./_book/tmp')
    ```

1. `Sys.umask(mode = NA)`

    ```{r}
    
    ```


## 区域设置 {#locale}

1. `Sys.getlocale(category = "LC_ALL")` 查看当前区域设置

    ```{r}
    Sys.getlocale(category = "LC_ALL")
    ```

1. `Sys.setlocale(category = "LC_ALL", locale = "")` 设置区域

    ```{r}
    # 默认设置
    Sys.setlocale(category = "LC_ALL", locale = "")
    # 保存当前区域设置
    old <- Sys.getlocale()
    
    Sys.setlocale("LC_MONETARY", locale = "")
    Sys.localeconv()
    Sys.setlocale("LC_MONETARY", "de_AT")
    Sys.localeconv()
    
    # 恢复区域设置
    Sys.setlocale(locale = old)
    ```

1. `Sys.localeconv()` 当前区域设置下，数字和货币的表示

    ```{r}
    Sys.localeconv()
    ```

    本地化信息

    ```{r}
    l10n_info()
    ```


## 进程管理 {#process}

 [ps](https://github.com/r-lib/ps) 包用来查询进程信息
 
- `Sys.getpid` 获取当前运行中的 R 控制台（会话）的进程 ID

    ```{r}
    Sys.getpid()
    ```

- `proc.time()` R 会话运行时间，常用于计算R程序在当前R控制台的运行时间

    ```{r}
    t1 <- proc.time()
    tmp <- rnorm(1e6)
    proc.time() - t1
    ```

- `system.time` 计算 R 表达式/程序块运行耗费的CPU时间

    ```{r}
    system.time({
      rnorm(1e6)
    }, gcFirst = TRUE)
    ```

- `gc.time`  报告垃圾回收耗费的时间

    ```{r}
    gc.time()
    ```

## 系统命令 {#system-commands}

`system` 和 `system2` 调用系统命令，推荐使用后者，它更灵活更便携。此外，Jeroen Ooms 开发的 [sys 包](https://github.com/jeroen/sys) 可看作 `base::system2` 的替代品

```{r}
system <- function(...) cat(base::system(..., intern = TRUE), sep = '\n')
system2 <- function(...) cat(base::system2(..., stdout = TRUE), sep = "\n")
```
```{r}
system(command = "xelatex --version")
system2(command = 'pdflatex', args = '--version')
```

## 时间管理 {#time}

1. `Sys.timezone` 获取时区信息

    ```{r}
    Sys.timezone(location = TRUE)
    ```

1. `Sys.time` 系统时间，可以给定时区下，显示当前时间，精确到秒，返回数据类型为 `POSIXct`

    ```{r}
    # 此时美国洛杉矶时间
    format(Sys.time(), tz = 'America/Los_Angeles', usetz = TRUE)
    # 此时加拿大东部时间
    format(Sys.time(), tz = 'Canada/Eastern', usetz = TRUE)
    ```

1. `Sys.Date` 显示当前时区下的日期，精确到日，返回数据类型为 `date`

    ```{r}
    Sys.Date()
    ```

1. `date` 返回当前系统日期和时间，数据类型是字符串

    ```{r}
    date()
    ## 也可以这样表示
    format(Sys.time(), "%a %b %d %H:%M:%S %Y")
    ```

1. `as.POSIX*` 是一个 Date-time 转换函数

    ```{r}
    as.POSIXlt(Sys.time(), "GMT") # the current time in GMT
    ```

1. 时间计算

    ```{r}
    (z <- Sys.time())             # the current date, as class "POSIXct"
    
    Sys.time() - 3600             # an hour ago
    ```

1. `.leap.seconds` 是内置的日期序列

    ```{r}
    .leap.seconds
    ```

    计算日期对应的星期`weekdays`，月 `months` 和季度 `quarters`
    
    ```{r}
    weekdays(.leap.seconds)
    months(.leap.seconds)
    quarters(.leap.seconds)
    ```

1. `Sys.setFileTime()` 使用系统调用 system call 设置文件或目录的时间

    ```{r}
    # 修改时间前
    file.info('./_common.R')
    # 修改时间后，对比一下
    Sys.setFileTime(path = './_common.R', time = Sys.time())
    file.info('./_common.R')
    ```

1. `strptime` 用于字符串与 `POSIXlt`、 `POSIXct` 类对象之间的转化，`format` 默认 `tz = ""` 且 `usetz = TRUE` 

    ```{r}
    # 存放时区信息的数据库所在目录
    list.files(file.path(R.home("share"), "zoneinfo"))
    # 比较不同的打印方式
    strptime(Sys.time(), format ="%Y-%m-%d %H:%M:%S", tz = "Asia/Taipei")
    format(Sys.time(), format = "%Y-%m-%d %H:%M:%S") # 默认情形
    format(Sys.time(), format = "%Y-%m-%d %H:%M:%S", tz = "Asia/Taipei", usetz = TRUE)
    ```

1. 设置时区

    ```{r}
    Sys.timezone()
    Sys.setenv(TZ = "Asia/Shanghai")
    Sys.timezone()
    ```
    
    全局修改，在文件 `r paste(R.home('etc'),'Rprofile.site',sep = '/')` 内添加`Sys.setenv(TZ="Asia/Shanghai")`。 局部修改，就是在本地R项目下，创建 `.Rprofile`，然后同样添加 `Sys.setenv(TZ="Asia/Shanghai")`。


## R 包管理 {#package}

相关的函数大致有

```{r,out.lines=10}
apropos('package')
```

1. `.packages(T)` 已安装的 R 包

    ```{r}
    .packages(T) %>% length()
    ```
   
1. `available.packages` 查询可用的 R 包

    ```{r}
    available.packages()[,"Package"] %>% head()
    ```
    
    查询 repos 的 R 包
    
    ```{r,eval=FALSE}
    rforge <- available.packages(repos = "https://r-forge.r-project.org/")
    cran <- available.packages(repos = "https://mirrors.tuna.tsinghua.edu.cn/CRAN/")
    setdiff(rforge[, "Package"], cran[, "Package"])
    ```

1. `download.packages` 下载 R 包

    ```{r,eval=FALSE}
    download.packages("Rbooks", destdir = "~/", repos = "https://r-forge.r-project.org/")
    ```

1. `install.packages` 安装 R 包

    ```{r,eval=FALSE}
    install.packages("rmarkdown")
    ```

1. `installed.packages` 已安装的 R 包

    ```{r,eval=FALSE}
    installed.packages(fields = c("Package","Version")) %>% head()
    ```

1. `remove.packages` 卸载/删除/移除已安装的R包

    ```{r,eval=FALSE}
    remove.packages('rmarkdown')
    ```
 
1. `update.packages` 更新已安装的 R 包

    ```{r,eval=FALSE}
    update.packages(ask = FALSE)
    ```

1. `old.packages` 查看过时/可更新的 R 包

    ```{r}
    old.packages() %>% head()
    ```

1. `new.packages` 还没有安装的 R 包 

    ```{r}
    new.packages() %>% head()
    ```

1. `packageStatus` 查看已安装的 R 包状态，可更新、可下载等

    ```{r}
    packageStatus()
    ```
    
1. `packageDescription` 查询 R 包描述信息

    ```{r,out.lines=6}
    packageDescription('graphics')
    ```

1. 查询 R 包的依赖关系

    ```{r,eval=require('rmarkdown')}
    # rmarkdown 依赖的 R 包
    tools::package_dependencies('rmarkdown', recursive = TRUE)
    # 依赖 rmarkdown 的 R 包
    tools::dependsOnPkgs('rmarkdown', recursive = TRUE)
    ```
    
    ggplot2 生态，仅列出以 gg 开头的 R 包
    
    ```{r}
    pdb <- available.packages()
    gg <- tools::dependsOnPkgs("ggplot2", recursive = FALSE, installed = pdb)
    grep("^gg", gg, value = TRUE)
    ```
    

1. 重装R包，与 R 版本号保持一致

    ```{r,eval=FALSE}
    db <- installed.packages()
    db <- as.data.frame(db, stringsAsFactors = FALSE)
    pkgs <- db[db$Built < getRversion(), "Package"]
    install.packages(pkgs)
    ```

## 查找函数 {#lookup-function}

[lookup](https://github.com/jimhester/lookup) R 函数完整定义，包括编译的代码，S3 和 S4 方法。目前 lookup 包处于开发版，我们可以用 `remotes::install_github` 函数来安装它

```{r,eval=FALSE}
# install.packages("remotes")
remotes::install_github("jimhester/lookup")
```

R-level 的源代码都可以直接看

```{r}
body
```

此外，`lookup` 可以定位到 C-level 的源代码，需要联网才能查看，lookup 基于 Winston Chang 在 Github 上维护的 [R 源码镜像](https://github.com/wch/r-source) 

```{r,eval=FALSE}
lookup(body)
```
```
base::body [closure] 
function (fun = sys.function(sys.parent())) 
{
    if (is.character(fun)) 
        fun <- get(fun, mode = "function", envir = parent.frame())
    .Internal(body(fun))
}
<bytecode: 0x00000000140d6158>
<environment: namespace:base>
// c source: src/main/builtin.c#L264-L277
SEXP attribute_hidden do_body(SEXP call, SEXP op, SEXP args, SEXP rho)
{
    checkArity(op, args);
    if (TYPEOF(CAR(args)) == CLOSXP) {
        SEXP b = BODY_EXPR(CAR(args));
        RAISE_NAMED(b, NAMED(CAR(args)));
        return b;
    } else {
        if(!(TYPEOF(CAR(args)) == BUILTINSXP ||
             TYPEOF(CAR(args)) == SPECIALSXP))
            warningcall(call, _("argument is not a function"));
        return R_NilValue;
    }
}
```

## 运行环境 {#files-session-info}

```{r}
xfun::session_info(packages = c("magrittr", "fs"))
```

