# 交互式 shiny 应用 {#chap:interactive-shiny-app}

Colin Fay, Sébastien Rochette, Vincent Guyader, Cervan Girard 的书 [Engineering Production-Grade Shiny Apps](https://engineering-shiny.org/) 和 Hadley Wickham 的书 [Mastering Shiny](https://jcheng5.github.io/shiny-book/)

shiny 资源列表 <https://github.com/grabear/awesome-rshiny>
shiny 扩展合集 <https://github.com/nanxstats/awesome-shiny-extensions>

- [Shiny Server Professional Administrator's Guide](https://docs.rstudio.com/shiny-server/)
- [Learn Shiny](https://shiny.rstudio.com/tutorial/)
- [rstudio::conf 2018](https://github.com/simecek/RStudioConf2018Slides)

[RinteRface 组织](https://rinterface.com/) 开发的系列 R 包速查小抄 [cheatsheets](https://github.com/RinteRface/cheatsheets)
[shiny-server](https://github.com/rstudio/shiny-server) 支持 shiny 应用通过网络服务


| R 包               | 描述                                                         |
| :----------------- | :----------------------------------------------------------- |
| **data.table**     | Extension of `data.frame` 数据操作                                    |
| **DT**             | A Wrapper of the JavaScript Library DataTables 交互表格              |
| **ggplot2**        | Create Elegant Data Visualisations Using the Grammar of Graphics 图形语法|
| **plotly**         | Create Interactive Web Graphics via plotly.js 交互图形               |
| **RMySQL**         | Database Interface and MySQL Driver for R 连接 MySQL                   |
| **shiny**          | Web Application Framework for R 报表框架                             |
| **shinyjs**        | Easily Improve the User Experience of Your Shiny Apps in Seconds 插入 JS 代码|
| **shinythemes**    | Themes for Shiny 风格主题                                            |


[shinyproxy](https://github.com/openanalytics/shinyproxy) 企业级部署 shiny 应用的开源解决方案
[golem](https://github.com/ThinkR-open/golem) 构建企业级 shiny 应用的框架
[ShinyStudio](https://github.com/dm3ll3n/ShinyStudio) 打造基于容器架构的协作开发环境的开源解决方案
[shinytableau](https://github.com/rstudio/shinytableau) 仿 [Tableau](https://www.tableau.com/) 的 dashboard 框架

[pins](https://github.com/rstudio/pins) 组织内资源分享
[renv](https://github.com/rstudio/renv) 创建可重复的项目环境

[dashboardthemes](https://github.com/nik01010/dashboardthemes) 主题
[shinymanager](https://github.com/datastorm-open/shinymanager) 单个 shiny 应用的权限管理
[shinyWidgets](https://github.com/dreamRs/shinyWidgets) 提供自定义 widget 
[esquisse](https://github.com/dreamRs/esquisse) 交互式探索数据，基于 ggplot2 和 dplyr
[miniUI](https://github.com/rstudio/miniUI) 专为小屏幕设计 
[leaflet](https://github.com/rstudio/leaflet) 地图嵌入 Shiny 应用
[dygraphs](https://github.com/rstudio/dygraphs) 时间序列塞进去
[shiny](https://rstudio.github.io/shiny) 
[radiant](https://github.com/radiant-rstats/radiant) 探索性分析解决方案

[ggplot2](https://github.com/tidyverse/ggplot2) 和 [plotly](https://github.com/ropensci/plotly)
[firebase](https://github.com/JohnCoene/firebase) 访问权限 <https://firebase.john-coene.com/>

[shinyFeedback](https://github.com/merlinoa/shinyFeedback)  shiny 输入的用户反馈
[shinyMobile](https://github.com/RinteRface/shinyMobile) 在 IOS 和安卓手机上访问 shiny 应用，大大加强 miniUI 的功能 


<!-- shiny 生态 一个完整的工业级的稳定应用 安全性、稳定性、高效性、维护性-->

```{r}
library(shiny)
```

[1920s 汽车数据分析和建模](https://xiangyun.shinyapps.io/masr-cars/)

## 基础知识 {#sec:foundations}


## 基础组件 {#sec:elements}


### 表格 {#subsec:shiny-tables}

[reactable](https://github.com/glin/reactable) 基于 JS 库 [React Table](https://github.com/tannerlinsley/react-table) 提供交互式表格渲染，和 shiny 无缝集成，是替代 DT 的不二选择，在 app.R 用 reactable 包的 `reactableOutput()` 和 `renderReactable()` 函数替代 shiny 里面的 `dataTableOutput()` 和 `renderDataTable()`。 再也不用忍受 DT 和 shiny 的函数冲突了。覆盖测试达到 99%

```{r}
library(shiny)
library(data.table)
```


[gt](https://github.com/rstudio/gt) 高度自定义 gt 表格样式， shiny 集成
[data.table](https://github.com/Rdatatable/data.table) 分组聚合
[formattable](https://github.com/renkun-ken/formattable)


```{r,eval=FALSE}
library(shiny)
library(reactable)

ui <- fluidPage(
  reactableOutput("table")
)

server <- function(input, output) {
  output$table <- renderReactable({
    reactable(iris,
      filterable = TRUE, # 过滤
      searchable = TRUE, # 搜索
      showPageSizeOptions = TRUE, # 页面大小
      pageSizeOptions = c(5, 10, 15), # 页面大小可选项
      defaultPageSize = 10, # 默认显示10行
      highlight = TRUE, # 高亮选择
      striped = TRUE, # 隔行高亮
      fullWidth = FALSE, # 默认不要全宽填充，适应数据框的宽度
      defaultSorted = list(
        Sepal.Length = "asc", # 由小到大排序
        Petal.Length = "desc" # 由大到小
      ),
      columns = list(
        Sepal.Width = colDef(style = function(value) { # Sepal.Width 添加颜色标记
          if (value > 3.5) {
            color <- "#008000"
          } else if (value > 2) {
            color <- "#e00000"
          } else {
            color <- "#777"
          }
          list(color = color, fontWeight = "bold") # 字体加粗
        })

      )
    )
  })
}

shinyApp(ui, server)
```

下面介绍 DT 

```{r, eval=FALSE}
library(magrittr)
# ui.R 前端
library(shiny)
shinyUI(fluidPage(
  # 应用的标题名称
  titlePanel("鸢尾花数据集"),
  # 边栏
  fluidRow(
    column(
      12,
      DT::dataTableOutput("table")
    )
  )
))

# server.R 服务端
library(shiny)
shinyServer(function(input, output, session) {
  output$table <- iris %>%
    `colnames<-`(., gsub("\\.", "_", tolower(colnames(.)))) %>%
    DT::renderDataTable(.,
      options = list(
        pageLength = 5, # 每页显示5行
        initComplete = I("function(settings, json) {alert('Done.');}")
      ), server = F
    )
})
```

::: {.rmdnote data-latex="{注意}"}
加载 shiny 包后再加载 DT 包，函数 `dataTableOutput()` 和`renderDataTable()` 显示冲突，因为两个 R 包都有这两个函数。在创建 shiny 应用的过程中，如果我们需要呈现动态表格，就需要使用 DT 包的 `DT::dataTableOutput()` 和 `DT::renderDataTable()` 否则会报错，详见 <https://github.com/rstudio/shiny/issues/2653>，DT 包官方文档 <https://rstudio.github.io/DT/>。
:::

::: {.rmdtip data-latex="{提示}"}
在 server.R 里我们对数据集 iris 做了重命列名的操作，如果不使用管道操作，通常是下面这样操作。

```{r,eval=FALSE}
colnames(iris) <- gsub("\\.", "_", tolower(colnames(iris)))
```

换成管道操作，函数 `colnames()` 要换成 `colnames<-`，这其实类似于 `1 + 2` 换成 `+`(1, 2)，保持函数在左边，参数值在右边的一致性。

:::

## 高级主题 {#sec:advanced-topics}

异步编程，并发访问

[Styling Shiny apps with Sass and Bootstrap 4](https://resources.rstudio.com/rstudio-conf-2020/styling-shiny-apps-with-sass-and-bootstrap-4-joe-cheng)

[sass](https://github.com/rstudio/sass) 网站风格定义，公司品牌

## 部署应用 {#sec:shiny-deployment}


百万访问量

We’re hitting R a million times a day so we made a talk about it - Heather Nolis & Dr. Jacqueline Nolis
https://resources.rstudio.com/rstudio-conf-2020/we-re-hitting-r-a-million-times-a-day-so-we-made-a-talk-about-it-heather-nolis-dr-jacqueline-nolis


## 最佳实践 {#sec:shiny-principles}

RStudio CTO Joe Cheng 介绍 shiny 原理、实践和工具 [shiny in production](https://resources.rstudio.com/rstudio-conf-2019/shiny-in-production-principles-practices-and-tools-joe-cheng)

## 培训材料 {#sec:shiny-resources}

RStudio 官网出品的 shiny 学习材料 https://resources.rstudio.com/shiny-2

实时 https://github.com/rstudio/flexdashboard/tree/master/inst/examples/crandash


## 仪表盘 {#sec:shiny-dashboard}

dashboard 翻译过来叫仪表盘，就是驾驶仓的那个玩意，形象地表达作为掌舵者应该关注的对象。R 包 shiny 出现后，仪表盘的制作显得非常容易，也很快形成了一个生态，比如 [shinydashboard](https://rstudio.github.io/shinydashboard)、 [flexdashboard](https://github.com/rstudio/flexdashboard) 等，此外 [bs4Dash](https://github.com/RinteRface/bs4Dash) 基于 Bootstrap 4 的仪表盘，目前 shiny 和 rmarkdown 都在向 Bootstrap 4 升级，这是未来的方向。 [shinydashboardPlus](https://github.com/RinteRface/shinydashboardPlus) 主要目的在于扩展 shinydashboard 包


```{r,eval=FALSE}
library(shiny)
library(shinydashboard)
library(shinydashboardPlus)

shinyApp(
  ui = dashboardPage(
    dashboardHeader(),
    dashboardSidebar(),
    dashboardBody(
      box(
        solidHeader = FALSE,
        title = "Status summary",
        background = NULL,
        width = 4,
        status = "danger",
        footer = fluidRow(
          column(
            width = 6,
            descriptionBlock(
              number = "17%",
              numberColor = "green",
              numberIcon = "fa fa-caret-up",
              header = "$35,210.43",
              text = "TOTAL REVENUE",
              rightBorder = TRUE,
              marginBottom = FALSE
            )
          ),
          column(
            width = 6,
            descriptionBlock(
              number = "18%",
              numberColor = "red",
              numberIcon = "fa fa-caret-down",
              header = "1200",
              text = "GOAL COMPLETION",
              rightBorder = FALSE,
              marginBottom = FALSE
            )
          )
        )
      )
    ),
    title = "Description Blocks"
  ),
  server = function(input, output) { }
)
```
