# 交互式数据表格 {#chap:interactive-data-tables}

Greg Lin 开发的 [reactable](https://github.com/glin/reactable) 包覆盖测试达到惊人的 99\%，它基于 JavaScript 库 [react-table](https://github.com/tannerlinsley/react-table)， 是 [react](https://github.com/facebook/react) 框架的衍生品，Nick Raienko 整理了一份超棒的 [react 模块合集](https://github.com/enaqx/awesome-react) 也许机智如你，可以引入更多优秀的 react 模块到 R 语言社区。[reactablefmtr](https://github.com/kcuilla/reactablefmtr) 提供一些函数简化 reactable 定制表格的复杂性

谢益辉开发的 [DT](https://github.com/rstudio/DT) 包覆盖测试 31\%， 它基于 [DataTables](https://datatables.net/) 库，是 [jQuery](https://jquery.com/) 框架的衍生品。益辉评价 reactable 在多个方面优于 DT，比如行分组和聚合，嵌入 HTML widgets，甚至说要是 **reactable** 存在于 **DT** 之前，他就不会新开发 DT 这个 R 包了，不过这是后话了[^dt-vs-reactable]。

Richard Iannone 开发的 [gt](https://github.com/rstudio/gt) 包覆盖测试 78\%，类似 **ggplot2** 的设计哲学，试图打造制作表格的语法，相比于 **reactable** 和 **DT**， 它不依赖于 JavaScript 库，更加轻量，一般来讲，持续维护更新重 JS 库依赖的 R 包比较累人，JS 库可能会不断重构，进而变动 API。

朱昊开发的 [kableExtra](https://github.com/haozhu233/kableExtra) 大大扩展了 **knitr** 包的 `kable()` 函数的功能，虽没有覆盖测试，但中英文文档特别详细，见官网 <https://haozhu233.github.io/kableExtra/>。

目前，Greg Lin、 谢益辉和 Richard Iannone 都是 RStudio 公司雇员，他们背靠开源组织和大公司，开发的这些 R 包的生命力都比较强。 **gt** 和 **kableExtra** 摆脱了 JavaScript 库的依赖，网页形式的表格可以嵌入到邮件内容中，这是一个不太引人注意的优势。**kableExtra** 还支持高度自定义的 LaTeX 输出，详见案例 <https://github.com/XiangyunHuang/bookdown-kableExtra>，**gt** 包据说未来也会支持，拭目以待吧，也许在成书之日能看到！

此外，还有任坤开发的 [**formattable**](https://github.com/renkun-ken/formattable) 和 David Gohel 开发的 [**flextable**](https://github.com/davidgohel/flextable) 包等，一份综合介绍见博文 [How to Make Beautiful Tables in R](https://rfortherestofus.com/2019/11/how-to-make-beautiful-tables-in-r/)。

[rtables](https://github.com/Roche/rtables) 处于原型开发的阶段，针对复杂表格，有比较好的设计。[tablesgg](https://github.com/rrprf/tablesgg) 使用 ggplot2 将表格渲染成图片。

[^dt-vs-reactable]: <https://bookdown.org/yihui/rmarkdown-cookbook/table-other.html>

## DT 和 reactable {#sec:dt-reactable}

[DT](https://github.com/rstudio/DT) 基于 jQuery 的 JS 库 [DataTables](https://datatables.net/) 提供了一个 R 的封装，封装工具和许多其他基于 JS 库的 R 包一样，比如即将介绍的 **reactable** 包，都依赖于 [htmlwidgets](https://github.com/ramnathv/htmlwidgets)。

```{r}
library(DT)
```

```{r custom-dt-table,eval=knitr::is_html_output()}
data.frame(name1 = c(
  "<b>加粗</b>",
  "<em>强调</em>",
  "正常"
), name2 = c(
  '<a href="http://rstudio.com">超链</a>', # 支持超链接
  '<a href="#" onclick="alert(\'Hello\');">点击</a>',
  '正常'
)) %>%
  datatable(
    data = .,
    escape = F, # 设置 escape = F
    colnames = c('<span style="color:red">第1列</span>', "<em>第2列</em>"),
    caption = htmltools::tags$caption(
      style = "caption-side: top; text-align: center;",
      "表格 2: ", htmltools::em("表格标题")
    ), # 在表格底部显示标题，默认在表格上方显示标题
    filter = "top", # 过滤框
    options = list(
      language = list(url = "//cdn.datatables.net/plug-ins/1.10.11/i18n/Chinese.json"), # 汉化
      pageLength = 5, # 每页显示5行
      dom = "tip",
      autoWidth = TRUE # 自动页面宽度
    )
  )
```

下面重点介绍 reactable 包，看看 React.js 和 Shiny 是如何集成的，这是比较高级的主题，主要参考 [Alan Dipert](https://github.com/alandipert) 的演讲材料 [Integrating React.js and Shiny](https://rstudio.com/resources/rstudioconf-2019/integrating-react-js-and-shiny/)。

```{r}
library(reactable) 
```

下面这个例子来自 React.js 官网 <https://reactjs.org/>

````md
```js
class HelloMessage extends React.Component {
  render() {
    return (
      <div>
        Hello {this.props.name}
      </div>
    );
  }
}

ReactDOM.render(
  <HelloMessage name="Taylor" />,
  document.getElementById('hello-example')
);
```
````

更多细节定制见 Thomas Mock 的博文 [reactable - An Interactive Tables Guide](https://themockup.blog/posts/2020-05-13-reactable-tables-the-rest-of-the-owl/)  

## gt 和 kableExtra {#sec:gt-kableExtra}

如表 \@ref(tab:kable-styles) 所示，我们可以自定义表格样式，比如配色，例子修改自 kableExtra 帮助文档 <https://haozhu233.github.io/kableExtra/bookdown/cross-format-tables-in-bookdown.html>，同时支持 HTML 和 LaTeX 输出， 但是 LaTeX 输出需要在文档类选项中增加 table 选项，即 `classoption: "table"`，这样就可以加载 colortbl 宏包，进而提供 `\rowcolor` 等 LaTeX 命令，在表格中给每个格子定制颜色。我们推荐在 classoption 中添加 table 选项，而不是再次加载 xcolor 包，比如像这样 `\usepackage[table]{xcolor}`，这会在 R Markdown 中引起冲突 [^table-rmd]。

[^table-rmd]: <https://stackoverflow.com/questions/50094698/rmarkdown-beamer-presentation-option-clash-clash-for-xcolor>

```{r kable-styles}
library(kableExtra)

iris[1:10, ] %>%
  transform(
    Sepal.Length =
      cell_spec(Sepal.Length,
        bold = T,
        color = spec_color(Sepal.Length, end = 0.9),
        font_size = spec_font_size(Sepal.Length)
      )
  ) %>%
  transform(Species = cell_spec(
    Species,
    color = "white", bold = T,
    background = spec_color(1:10,
      end = 0.9,
      option = "A", direction = -1
    )
  )) %>%
  kable(
    escape = F, align = "c", booktabs = T,
    caption = "自定义表格样式"
  ) %>%
  kable_styling(c("striped", "condensed"),
    latex_options = "striped",
    full_width = F
  )
```

一个非常基本的 gt 制作的表格

```{r gt-basic,eval=FALSE}
library(gt)
iris %>% 
  head() %>% 
  gt()
```

然后添加表格的标题和副标题，套上 `md()` 函数后，标题和副标题支持 Markdown 语法，告别 HTML 的制表方式吧！其它表格元素，如脚注支持和表格的列指标关联

```{r gt-title,eval=FALSE}
library(data.table)

iris %>%
  as.data.table %>% 
  .[, head(.SD, 2), by = .(Species)] %>% 
  gt() %>%
  tab_header(
    title = md("**鸢尾花**数据集"),
    subtitle = "R 内置数据集"
  ) %>%
  data_color(
    columns = vars(Sepal.Length),
    colors = scales::col_numeric(palette = terrain.colors(5, rev = T), domain = NULL)
  ) %>%
  data_color(
    columns = vars(Species),
    colors = scales::col_factor(palette = hcl.colors(3), domain = NULL)
  ) %>%
  tab_footnote(
    footnote = md("据说数据集最早收集自 Fisher's or Anderson's"),
    locations = cells_column_labels(columns = vars(Sepal.Length))
  ) %>%
  tab_footnote(
    footnote = "鸢尾花的类别",
    locations = cells_column_labels(
      columns = vars(Species)
    )
  )
```

更多细节的设置见 Thomas Mock 的博文[gt - a (G)rammar of (T)ables](https://themockup.blog/posts/2020-05-16-gt-a-grammer-of-tables/)

::: {.rmdnote data-latex="{注意}"}
当前 gt 包对 LaTeX 的支持比较弱，上述表格在 HTML 网页环境中可以看到的效果并不能一一对应到 LaTeX 输出中。且 gt 包生成 LaTeX 表格会自动加载宏包 amsmath、booktabs、caption 和 longtable， `gt_latex_dependencies()` 且不能控制
:::

## 运行环境 {#sec:table-session}

```{r}
sessionInfo()
```
