# 交互式网页图形 {#chap:interactive-web-graphics}

::: {.rmdtip data-latex="{提示}"}
学习 [plotly](https://github.com/ropensci/plotly) 和 [highcharter](https://github.com/jbkunst/highcharter) 为代表的 基于 JavaScript 的 R 包，共有四重境界：第一重是照着帮助文档的示例，示例有啥我们做啥；第二重是明白帮助文档中 R 函数和 JavaScript 函数的对应关系，能力达到 JS 库的功能边界；第三重是深度自定义一些扩展性的 JS 功能，放飞自我；第四重是重新造轮子，为所欲为。下面的介绍希望能帮助读者到达第二重境界。
:::

## plotly {#sec:plotly}

[plotly](https://github.com/ropensci/plotly) 是一个功能非常强大的绘制交互式图形的 R 包，支持图片下载、背景图片[^1]、工具栏[^2]和注释[^3] 等一系列细节的自定义控制。下面结合 JavaScript 库 [plotly.js](https://github.com/plotly/plotly.js) 一起介绍，帮助文档 `?config` 没有太详细地介绍，所以我们看看 `config()` 函数中参数 `...` 和 JS 库 [plot_config.js](https://github.com/plotly/plotly.js/blob/master/src/plot_api/plot_config.js) 中的功能函数是怎么对应的。图`r if(knitr::is_html_output()) "\\@ref(fig:custom-details)"` 中图片下载按钮对应 `toImageButtonOptions` 参数， 看 [toImageButtonOptions](https://github.com/plotly/plotly.js/blob/master/src/plot_api/plot_config.js#L311) 源代码，可知 它接受任意数据类型，对应到 R 里面就是列表。 `watermark` 和 `displaylogo` 都是传递布尔值（TRUE/FALSE），具体根据 JS 代码中的 valType （参数值类型）决定，其它参数类似。另一个函数 [layout](https://plot.ly/r/reference/#Layout_and_layout_style_objects) 和函数 `config()` 是类似的，怎么传递参数值是根据 JS 代码来的。

```js
toImageButtonOptions: {
    valType: 'any',
    dflt: {},
    description: [
        'Statically override options for toImage modebar button',
        'allowed keys are format, filename, width, height, scale',
        'see ../components/modebar/buttons.js'
    ].join(' ')
},
displaylogo: {
    valType: 'boolean',
    dflt: true,
    description: [
        'Determines whether or not the plotly logo is displayed',
        'on the end of the mode bar.'
    ].join(' ')
},
watermark: {
    valType: 'boolean',
    dflt: false,
    description: 'watermark the images with the company\'s logo'
},
```


[^1]: <https://plotly.com/r/logos/>
[^2]: <https://plotly-r.com/control-modebar.html>
[^3]: <https://plotly.com/r/reference/#layout-scene-annotations-items-annotation-font>

```{r custom-details,fig.cap="自定义细节",eval=knitr::is_html_output()}
library(plotly, warn.conflicts = FALSE)
plot_ly(diamonds, x = ~clarity, y = ~price, color = ~clarity, colors = "Set1", type = "box") %>%
  config(
    toImageButtonOptions = list(
      format = "svg", filename = paste("plot", Sys.Date(), sep = "_")
    ),
    watermark = F,
    displaylogo = FALSE, # 移除 Plotly 的 logo
    locale = "zh-CN", # 汉化
    modeBarButtonsToRemove = c(
      "zoom2d", "zoomIn2d", "zoomOut2d", "autoScale2d", "resetScale2d", "pan2d",
      "hoverClosestCartesian", "hoverCompareCartesian", "toggleSpikelines"
    ), # 去掉任意一个按钮
    # displayModeBar = FALSE, # 去掉整个顶部工具栏
    showLink = FALSE
  ) %>%
  layout(
    images = list(
      source = "https://images.plot.ly/language-icons/api-home/r-logo.png",
      xref = "paper",
      yref = "paper",
      x = 0.5,
      y = 0.5,
      sizex = 0.2,
      sizey = 0.2,
      opacity = 0.5
    ),
    annotations = list(
      text = "watermark", # 文本注释
      font = list(size = 40, color = "red", family = "Times New Roman"), # 字号、颜色、字族
      opacity = 0.2, # 字体透明度
      xref = "paper",
      yref = "paper",
      x = 0.5,
      y = 0.5,
      showarrow = FALSE # 去掉箭头指示
    )
  )
```

日常使用最多的图形无外乎散点图、柱形图（分组、堆积、百分比堆积等）

```{r barplot-plotly,fig.cap="条形图合集",eval=knitr::is_html_output(), warning=FALSE}
# 简单条形图
p11 <- plot_ly(BOD, x = ~Time, y = ~demand, type = "bar")

# 分组条形图
p12 <- plot_ly(diamonds,
  x = ~cut, color = ~clarity,
  colors = "Accent", type = "histogram"
)

# 堆积条形图
p13 <- plot_ly(diamonds,
  x = ~cut, color = ~clarity,
  colors = "Accent", type = "histogram"
) %>%
  layout(barmode = "stack")

# 百分比堆积条形图
p14 <- plot_ly(diamonds,
  x = ~cut, color = ~clarity,
  colors = "Accent", type = "histogram"
) %>%
  layout(barmode = "stack", barnorm = "percent")

htmltools::tagList(p11, p12, p13, p14)
```

其它常见的图形还要折线图、直方图、箱线图和提琴图

```{r other-plotly,fig.cap="其它常见图形",eval=knitr::is_html_output()}
# 折线图
p21 <- plot_ly(Orange,
  x = ~age, y = ~circumference, color = ~Tree,
  type = "scatter", mode = "markers+lines"
)

# 分组直方图
p22 <- plot_ly(iris,
  x = ~Sepal.Length,
  color = ~Species, type = "histogram"
)

# 箱线图
p23 <- plot_ly(diamonds,
  x = ~clarity, y = ~price,
  color = ~clarity, type = "box"
)

# 提琴图
p24 <- plot_ly(diamonds,
  x = ~cut, y = ~price, split = ~cut, type = "violin",
  box = list(visible = T),
  meanline = list(visible = T)
)

htmltools::tagList(p21, p22, p23, p24)
```

## highcharter {#sec:highcharter}

Joshua Kunst 在他的博客里 <https://jkunst.com/> 补充了很多数据可视化案例，另一个关键的参考资料是 [highcharts API 文档](https://api.highcharts.com/highcharts/)，文档主要分两部分全局选项 `Highcharts.setOptions` 和绘图函数 `Highcharts.chart`。下面以 `data_to_boxplot()` 为例解析 R 中的数据结构是如何和 highcharts 的 JSON 以及绘图函数对应的。

```{r mapping-data,eval=knitr::is_html_output(),fig.cap="两种从数据到图形的映射方式"}
library(highcharter)
highchart() %>%
  hc_xAxis(type = "category") %>%
  hc_add_series_list(x = data_to_boxplot(iris, Sepal.Length, Species, name = "iris"))
```

除了箱线图 boxplot 还有折线图、条形图、密度图等一系列常用图形，共计 50 余种，详见表\@ref(tab:hc-charts)，各类图形示例见 <https://www.highcharts.com/demo>。

```{r hc-charts,echo=FALSE}
knitr::kable(matrix(c(
  "area", "arearange", "areaspline", "areasplinerange",
  "bar", "bellcurve", "boxplot", "bubble",
  "column", "columnpyramid", "columnrange",
  "cylinder", "dependencywheel", "dumbbell", "errorbar",
  "funnel", "funnel3d", "gauge", "heatmap",
  "histogram", "item", "line", "lollipop", "networkgraph",
  "organization", "packedbubble", "pareto", "pie", "polygon",
  "pyramid", "pyramid3d", "sankey", "scatter", "scatter3d",
  "solidgauge", "spline", "streamgraph", "sunburst", "tilemap",
  "timeline", "treemap", "variablepie", "variwide", "vector", "venn",
  "waterfall", "windbarb", "wordcound", "xrange"
), ncol = 7), "pandoc", caption = "图形种类")
```
```{r,eval=knitr::is_html_output()}
library(highcharter)
library(palmerpenguins)
hchart(penguins, "scatter", hcaes(x = flipper_length_mm, y = bill_length_mm, group = species))
```


有的图形种类包含多个变体，如 area 面积图，还有 arearange 、areaspline 和 areasplinerange，而 area 图其实是折线图，只是线与坐标轴围成的区域用颜色填充了。一个基本示例见[基础面积图](https://jsfiddle.net/gh/get/library/pure/highcharts/highcharts/tree/master/samples/highcharts/demo/area-basic/)，数据结构如下：

```JavaScript
Highcharts.chart('container', {
    chart: {
        type: 'area'
    },
    accessibility: {
        description: 'Image description: An area chart compares the nuclear stockpiles of the USA and the USSR/Russia between 1945 and 2017. The number of nuclear weapons is plotted on the Y-axis and the years on the X-axis. The chart is interactive, and the year-on-year stockpile levels can be traced for each country. The US has a stockpile of 6 nuclear weapons at the dawn of the nuclear age in 1945. This number has gradually increased to 369 by 1950 when the USSR enters the arms race with 6 weapons. At this point, the US starts to rapidly build its stockpile culminating in 32,040 warheads by 1966 compared to the USSR’s 7,089. From this peak in 1966, the US stockpile gradually decreases as the USSR’s stockpile expands. By 1978 the USSR has closed the nuclear gap at 25,393. The USSR stockpile continues to grow until it reaches a peak of 45,000 in 1986 compared to the US arsenal of 24,401. From 1986, the nuclear stockpiles of both countries start to fall. By 2000, the numbers have fallen to 10,577 and 21,000 for the US and Russia, respectively. The decreases continue until 2017 at which point the US holds 4,018 weapons compared to Russia’s 4,500.'
    },
    title: {
        text: 'US and USSR nuclear stockpiles'
    },
    subtitle: {
        text: 'Sources: <a href="https://thebulletin.org/2006/july/global-nuclear-stockpiles-1945-2006">' +
            'thebulletin.org</a> &amp; <a href="https://www.armscontrol.org/factsheets/Nuclearweaponswhohaswhat">' +
            'armscontrol.org</a>'
    },
    xAxis: {
        allowDecimals: false,
        labels: {
            formatter: function () {
                return this.value; // clean, unformatted number for year
            }
        },
        accessibility: {
            rangeDescription: 'Range: 1940 to 2017.'
        }
    },
    yAxis: {
        title: {
            text: 'Nuclear weapon states'
        },
        labels: {
            formatter: function () {
                return this.value / 1000 + 'k';
            }
        }
    },
    tooltip: {
        pointFormat: '{series.name} had stockpiled <b>{point.y:,.0f}</b><br/>warheads in {point.x}'
    },
    plotOptions: {
        area: {
            pointStart: 1940,
            marker: {
                enabled: false,
                symbol: 'circle',
                radius: 2,
                states: {
                    hover: {
                        enabled: true
                    }
                }
            }
        }
    },
    series: [{
        name: 'USA',
        data: [
            null, null, null, null, null, 6, 11, 32, 110, 235,
            369, 640, 1005, 1436, 2063, 3057, 4618, 6444, 9822, 15468,
            20434, 24126, 27387, 29459, 31056, 31982, 32040, 31233, 29224, 27342,
            26662, 26956, 27912, 28999, 28965, 27826, 25579, 25722, 24826, 24605,
            24304, 23464, 23708, 24099, 24357, 24237, 24401, 24344, 23586, 22380,
            21004, 17287, 14747, 13076, 12555, 12144, 11009, 10950, 10871, 10824,
            10577, 10527, 10475, 10421, 10358, 10295, 10104, 9914, 9620, 9326,
            5113, 5113, 4954, 4804, 4761, 4717, 4368, 4018
        ]
    }, {
        name: 'USSR/Russia',
        data: [null, null, null, null, null, null, null, null, null, null,
            5, 25, 50, 120, 150, 200, 426, 660, 869, 1060,
            1605, 2471, 3322, 4238, 5221, 6129, 7089, 8339, 9399, 10538,
            11643, 13092, 14478, 15915, 17385, 19055, 21205, 23044, 25393, 27935,
            30062, 32049, 33952, 35804, 37431, 39197, 45000, 43000, 41000, 39000,
            37000, 35000, 33000, 31000, 29000, 27000, 25000, 24000, 23000, 22000,
            21000, 20000, 19000, 18000, 18000, 17000, 16000, 15537, 14162, 12787,
            12600, 11400, 5500, 4512, 4502, 4502, 4500, 4500
        ]
    }]
});
```

对应到 R 包 highcharter 中，绘图代码如下：

```{r hc-area,eval=knitr::is_html_output(),fig.cap="1940年至2017年美国和俄罗斯核武器数量变化"}
library(highcharter)
options(highcharter.theme = hc_theme_hcrt(tooltip = list(valueDecimals = 2)))

usa <- ts(
  data = c(
    NA, NA, NA, NA, NA, 6, 11, 32, 110, 235,
    369, 640, 1005, 1436, 2063, 3057, 4618, 6444, 9822, 15468,
    20434, 24126, 27387, 29459, 31056, 31982, 32040, 31233, 29224, 27342,
    26662, 26956, 27912, 28999, 28965, 27826, 25579, 25722, 24826, 24605,
    24304, 23464, 23708, 24099, 24357, 24237, 24401, 24344, 23586, 22380,
    21004, 17287, 14747, 13076, 12555, 12144, 11009, 10950, 10871, 10824,
    10577, 10527, 10475, 10421, 10358, 10295, 10104, 9914, 9620, 9326,
    5113, 5113, 4954, 4804, 4761, 4717, 4368, 4018
  ),
  start = 1940, end = 2017
)

russia <- ts(
  data = c(
    NA, NA, NA, NA, NA, NA, NA, NA, NA, NA,
    5, 25, 50, 120, 150, 200, 426, 660, 869, 1060,
    1605, 2471, 3322, 4238, 5221, 6129, 7089, 8339, 9399, 10538,
    11643, 13092, 14478, 15915, 17385, 19055, 21205, 23044, 25393, 27935,
    30062, 32049, 33952, 35804, 37431, 39197, 45000, 43000, 41000, 39000,
    37000, 35000, 33000, 31000, 29000, 27000, 25000, 24000, 23000, 22000,
    21000, 20000, 19000, 18000, 18000, 17000, 16000, 15537, 14162, 12787,
    12600, 11400, 5500, 4512, 4502, 4502, 4500, 4500
  ),
  start = 1940, end = 2017
)

unit_format <- JS("function(){
  return this.value / 10000 + 'M';
}")

highchart() %>%
  hc_xAxis(type = "datetime") %>%
  hc_yAxis(title = list(text = "Nuclear weapon states"), labels = list(formatter = unit_format)) %>%
  hc_title(text = "US and USSR nuclear stockpiles") %>%
  hc_subtitle(text = paste(
    'Sources: <a href="https://thebulletin.org/2006/july/global-nuclear-stockpiles-1945-2006">',
    'thebulletin.org</a> &amp; <a href="https://www.armscontrol.org/factsheets/Nuclearweaponswhohaswhat">',
    "armscontrol.org</a>"
  )) %>%
  hc_add_series(data = russia, type = "area", name = "USSR/Russia") %>%
  hc_add_series(data = usa, type = "area", name = "USA") %>% 
  hc_exporting(enabled = TRUE, filename = paste(Sys.Date(), "nuclear", sep = "-"))
```

可以看出来，JS API 文档里 `chart -> plotOptions` 对应于 R 包 API 的 `hc_plotOptions()` 函数，`hchart()` 函数对应于 <https://api.highcharts.com/highcharts/series> ，为了绘图方便起见，作者还直接支持 R 中一些数据对象，比如数据框 data.frame 和时间序列 ts 等，完整的支持列表见：

```{r}
library(highcharter)
methods(hchart)
```

更多 API 细节描述见 <https://jkunst.com/highcharter/articles/modules.html>。此外，highcharter 提供 `highchartOutput()` 和 `renderHighchart()` 函数支持在 shiny 中使用 highcharts 图形。

```{r,eval=FALSE}
library(shiny)
library(highcharter)

shinyApp(
  ui = fluidPage(
    highchartOutput("plot_hc")
  ),
  server = function(input, output) {
    output$plot_hc <- renderHighchart({
      hchart(PlantGrowth, "area", hcaes(y = weight, group = group))
    })
  }
)
```

借助 htmlwidgets 和 reactR 创建新的基于 JS 库的 R 包，这样就快速将可视化图形库赋能 R 环境，关于网页可视化，JS 一定是优于 R 的，毕竟人家是专业前端工具，我们做的就是快速套模板，让 R 数据操作和分析的结果以非常精美的方式展现出来。这里有一篇基于 reactR 框架引入 React.js 衍生 JS 库到 R 环境中的资料 <https://github.com/react-R/nivocal>，一读就懂，非常适合上手。

::: {.rmdtip data-latex="{提示}"}
点击图例隐藏某一类别，可以看到图形纵轴会自适应展示区域的大小，这个特性对于所有图形都是支持的。

```{r hc-sleep,fig.cap="折线图",eval=knitr::is_html_output()}
library(highcharter)
# 折线图
hchart(sleep, "line", hcaes(ID, extra, group = group))
# 堆积区域图
# 堆积折线图

```
:::


<!--
## echarts4r

John (JP) Coene 开发 [echarts4r](https://github.com/JohnCoene/echarts4r) 包。 [Apache ECharts (incubating)](https://github.com/apache/incubator-echarts)

[ECharts2Shiny](https://github.com/XD-DENG/ECharts2Shiny) 包

Python 接口 [pyecharts](https://github.com/pyecharts/pyecharts) 模块
-->

[提供一个 R 包和 HTML Widgets 小练习：给 roughViz.js 写个 R 包装 <https://d.cosx.org/d/421030-r-html-widgets-roughviz-js-r>
<https://github.com/XiangyunHuang/roughviz>]{.todo}


