# 线性模型 {#chap:linear-models}

```{r,include=FALSE}
library(magrittr)
library(ggplot2)
library(gganimate)
```

> There's probably some examples, but there are some examples of people using `solve(t(X) %*% W %*% X) %*% W %*% Y` to compute regression coefficients, too.
>
>   --- Thomas Lumley [^TL-help-2006]

[^TL-help-2006]: <https://stat.ethz.ch/pipermail/r-help/2006-March/101596.html>



## 方差分析 {#sec:anova}

> I was profoundly disappointed when I saw that S-PLUS 4.5 now provides "Type III" sums of squares as a routine option for the summary method for aov objects. I note that it is not yet available for multistratum models, although this has all the hallmarks of an oversight (that is, a bug) rather than common sense seeing the light of day. When the decision was being taken of whether to include this feature, "because the FDA requires it" a few of my colleagues and I were consulted and our reply was unhesitatingly a clear and unequivocal "No", but it seems the FDA and SAS speak louder and we were clearly outvoted.
> 
>   --- Bill Venables [^BV-LM-2000]

[^BV-LM-2000]: 来源于 [Exegeses on Linear Models](https://www.stats.ox.ac.uk/pub/MASS3/Exegeses.pdf)


> 方差分析、 A/B Test 和多重比较多用于互联网数据
> lme 的特例

## 单因素方差分析 {#One-Way-ANOVA}

chickwts 不同的喂食方式对体重的影响

```{r}
boxplot(weight ~ feed, data = chickwts, col = "lightgray",
    varwidth = TRUE, notch = TRUE, main = "chickwt data",
    ylab = "Weight at six weeks (gm)")
anova(fm1 <- lm(weight ~ feed, data = chickwts))
opar <- par(mfrow = c(2, 2), oma = c(0, 0, 1.1, 0),
            mar = c(4.1, 4.1, 2.1, 1.1))
plot(fm1)
par(opar)
```

sleep

```{r}
## Student's paired t-test 成对样本的 t 检验
with(sleep,
     t.test(extra[group == 1],
            extra[group == 2], paired = TRUE))

## The sleep *prolongations*
sleep1 <- with(sleep, extra[group == 2] - extra[group == 1])
summary(sleep1)
```



```{r}
stripchart(sleep1, method = "stack", xlab = "hours",
           main = "Sleep prolongation (n = 10)")
boxplot(sleep1, horizontal = TRUE, add = TRUE,
        at = .6, pars = list(boxwex = 0.5, staplewex = 0.25))
```

另一个关于测量光速的例子，带分类变量的

```{r}
michelson <- transform(morley,
                       Expt = factor(Expt), Run = factor(Run))
xtabs(~ Expt + Run, data = michelson)  # 5 x 20 balanced (two-way)
```


```{r}
plot(Speed ~ Expt, data = michelson,
     main = "Speed of Light Data", xlab = "Experiment No.")
```

```{r}
fm <- aov(Speed ~ Run + Expt, data = michelson)
summary(fm)
```

```{r}
fm0 <- update(fm, . ~ . - Run)
anova(fm0, fm)
```

ToothGrowth 维生素 C 对牙齿增长的关系

```{r}
coplot(len ~ dose | supp, data = ToothGrowth, panel = panel.smooth,
       xlab = "ToothGrowth data: length vs dose, given type of supplement")
```

## 双因素方差分析 {#Two-Way-ANOVA}

`?lm` mlm

## 多因素方差分析 {#MANOVA}

[MANOVA.RM](https://github.com/smn74/MANOVA.RM) 和 [ffmanova](https://github.com/olangsrud/ffmanova) 包处理多因素方差分析


## 核学习 {#kernal-smooth}

基于核的机器学习算法 [kernlab](https://CRAN.R-project.org/package=kernlab) 

David Meyer 基于 [libsvm](https://www.csie.ntu.edu.tw/~cjlin/libsvm/) 开发了 [e1071](https://r-forge.r-project.org/projects/e1071) 包，基于核方法实现了非线性回归分类算法

> 线性模型、逻辑回归模型、多项逻辑回归模型、神经网络、朴素贝叶斯、分类回归树等模型和算法借助 Shiny 整合在一起 <https://radiant-rstats.github.io/docs/> 和 <http://radiant-rstats.github.io/radiant.model/>

## 通用机器学习 {#unify-machine-learning}


Table: (\#tab:predict-functions) R 包之间的不一致性，计算预测分类的概率的语法

|函数          |R 包         |代码                                       |
|:-------------|:------------|:------------------------------------------|
|`lda`         |`MASS`       |`predict(obj)`                             |
|`glm`         |`stats`      |`predict(obj, type = "response")`          |
|`gbm`         |`gbm`        |`predict(obj, type = "response", n.trees)` |
|`mda`         |`mda`        |`predict(obj, type = "posterior")`         |
|`rpart`       |`rpart`      |`predict(obj, type = "prob")`              |
|`Weka`        |`RWeka`      |`predict(obj, type = "probability")`       |
|`logitboost`  |`LogitBoost` |`predict(obj, type = "raw", nIter)`        |
|`pamr.train`  |`pamr`       |`pamr.predict(obj, type = "posterior")`    |




<!-- 以这些数据样本为线索介绍数理统计概念 -->

## 理论基础 {#sec:linear-model-theory}

\begin{align}
Y &= X \beta + \epsilon \\
X^{\top}Y &= X^{\top}X\beta \\
\hat{\beta} &= (X^{\top}X)^{-1}X^{\top}Y \\
\hat{Y} &= X(X^{\top}X)^{-1}X^{\top}Y \\
\hat{\sigma^2} &= \frac{\|Y - \hat{Y}\|_2}{n - rk(X)} \\
  & = \frac{\|(I - X(X^{\top}X)^{-1}X^{\top})Y\|_2}{n - rk(X)}\\
  & = \frac{Y^{\top}(I - X(X^{\top}X)^{-1}X^{\top})Y}{n - rk(X)}
\end{align}

## 多重多元线性回归 {#Multivariate-Multiple-Linear-Regression}

> 参考 John Fox 和 Sanford Weisberg 的著作[@car_2019_Fox] 附录[^car-appendix]

多个响应变量和协变量[^multivariate-regression]

多重多元线性回归 multiply linear regression `lm` R 版本 3.6 以上 [PR#17407](https://bugs.r-project.org/bugzilla3/show_bug.cgi?id=17407)


```{r}
fit_mtcars <- lm(cbind(mpg, qsec) ~ 1, data = mtcars, offset = cbind(wt, wt * 2))
summary(fit_mtcars)
```

[^multivariate-regression]: https://data.library.virginia.edu/getting-started-with-multivariate-multiple-regression/
[^car-appendix]: https://socialsciences.mcmaster.ca/jfox/Books/Companion/appendices.html



## 回归诊断 {#sec:regression-diagnostics}

包括线性模型和广义线性模型

Regression Deletion Diagnostics `?influence.measures`



```{r,collapse=TRUE}
data(anscombe)
form <- paste(paste0("y", seq(4)), paste0("x", seq(4)), sep = "~") # form <- sprintf('y%d ~ x%d', 1:4, 1:4)
fit <- lapply(form, lm, data = anscombe)
op <- par(mfrow = c(2, 2), mar = 0.1 + c(4, 4, 1, 1), oma = c(0, 0, 2, 0))
for (i in 1:4) {
  plot(as.formula(form[i]),
    data = anscombe, col = "black",
    pch = 19, cex = 1.2,
    xlim = c(3, 19), ylim = c(3, 13),
    xlab = as.expression(substitute(bold(x[i]), list(i = i))),
    ylab = as.expression(substitute(bold(y[i]), list(i = i)))
  )
  abline(fit[[i]], col = "red", lwd = 2)
  text(7, 12, bquote(bold(R)^2 == .(round(summary(fit[[i]])$r.squared, 3))))
}
mtext("Anscombe's 4 Regression data sets", outer = TRUE, cex = 1.2)
par(op)
```
```{r anscombe,fig.cap="线性模型可能在欺骗你",fig.asp=1}
library(ggplot2)
library(patchwork)
data("anscombe")

form <- sprintf('y%d ~ x%d', 1:4, 1:4)
fit <- lapply(form, lm, data = anscombe)

plot_lm <- function(i) {
  annotate_texts <- c("", "nonlinearity", "outlier", "influential point")
  p <- ggplot(data = anscombe, aes_string(x = paste0("x", i), y = paste0("y", i))) +
    geom_point() +
    geom_abline(intercept = coef(fit[[i]])[1], slope = coef(fit[[i]])[2], color = "red") +
    theme_minimal() +
    labs(
      x = substitute(bold(x[a]), list(a = i)), y = substitute(bold(y[b]), list(b = i)),
      title = bquote(bold(R)^2 == .(round(summary(fit[[i]])$r.squared, 3)))
    )
  p + annotate("text", x = 12, y = 11, label = annotate_texts[i])

}

Reduce("+", lapply(1:4, plot_lm))
```

## 1977 年美国人口普查 {#sec:states}

```{r}
state_data <- data.frame(state.x77, row.names = state.abb)
fit_state <- lm(Life.Exp ~ ., data = state_data)
summary(fit_state)

# step(fit_state)
```


## 石油岩石样品的测量 {#sec:rock}

```{r}
data(rock)
```

<!-- 变量都是数值型的，回归方法，变量标准化与不标准化的区别 -->

多元线性回归

## 1888 年瑞士生育率分析 {#sec:swiss}

1888 年瑞士生育率和社会经济指标数据，各个指标都是百分比的形式，探索性分析

```{r parcoord-swiss,eval=FALSE,echo=FALSE}
# GGally 依赖 reshape 和 plyr，reshape 和 plyr 不再开发新特性了，但是 Hadley 仍然在为其续命，同时也意味着稳定，只要还能保证在新的 R 软件中安装运行。如果有更稳定更好的 R 包替换 GGally，我会欣然采纳

library(GGally)
ggpairs(swiss, columns = 1:4, aes(color = Catholic > 50),
        upper = "blank", progress = FALSE)

library(MASS)
parcoord(swiss)

ggparcoord(swiss, scale = "globalminmax") +
  labs(x = "各个指标", y = "百分比")
```
```{r swiss,echo=FALSE,fig.width=8,fig.height=8,fig.cap="1888 年瑞士生育率和社会经济指标的关系",fig.show='hold'}
pairs(swiss[,1:4], panel = panel.smooth, main = "swiss data",
      col = 3 + (swiss$Catholic > 50), upper.panel = NULL)
```

```{r fit-swiss-lm}
fit_swiss <- lm(Fertility ~ . - 1, data = swiss)
```


```{r fit-swiss-summary}
summary(fit_swiss)
```


```{r fit-swiss-anova}
anova(fit_swiss)
```

Cook 距离 `?plot.lm`

```{r fit-swiss-cook}
par(mar = c(4, 4, 2, 2))
plot(fit_swiss, which = 4, sub.caption = "")
```

```{r fit-swiss-leverage}
par(mar = c(4, 4, 2, 2))
plot(fit_swiss, which = 5, sub.caption = "")
```

```{r}
X <- as.matrix(swiss[, setdiff(names(swiss), "Fertility")])
Y <- as.matrix(swiss[, "Fertility"])
# beta 的估计
(beta_hat <- solve(a = crossprod(X, X), b = crossprod(X, Y)))
# Y 的预测 MSE 残差平方和 
sigma2_hat <- (t(Y) %*% (diag(rep(1, dim(X)[1])) - X %*% solve(crossprod(X)) %*% t(X)) %*% Y)/(dim(X)[1] - qr(X)$rank)
# RMSE
sqrt(sigma2_hat)
```


## Intercountry Life-Cycle Savings Data 1960-1970 {#sec:life-cycle-savings}

<!-- 线性模型 -->

```{r}
data("LifeCycleSavings")
```

## Longley's Economic Regression Data 1947-1962 {#sec:longley}

<!-- 多重共线性问题 1947-1962 -->

```{r}
data("longley")
```




## 甲醛的测定 {#sec:Formaldehyde}

```{r}
ggplot(data = Formaldehyde, aes(x = carb, y = optden)) +
  geom_point() +
  theme_minimal()
```


## 迈克尔逊光速数据分析 {#sec:morley}

<!-- 重复测量数据：试验设计的巧妙 -->

1879 年迈克尔逊光速测量数据，记录了五次实验，每次试验测量 20 次光速，得到表格 \@ref(tab:morley-data)

```{r morley-data}
reshape(
  data = morley, v.names = "Speed", idvar = "Expt",
  timevar = "Run", direction = "wide", sep = ""
) %>%
  knitr::kable(.,
    caption = "迈克尔逊光速数据",
    row.names = FALSE, col.names = gsub("(Speed)", "", names(.)),
    align = "c"
  )
```

数据集 morley 中光速 Speed 已经编码过了，原始观测速度减去了 299000 (km/sec)，为了展示方便

```{r morley,fig.cap="1879 年迈克尔逊光速实验数据"}
ggplot(data = morley, aes(x = Expt, y = Speed, group = Expt)) +
  geom_boxplot() +
  geom_jitter() +
  theme_minimal() +
  labs(x = "Expt", y = "Speed (km/sec)")
```

## 不同喂食方式对小鸡体重的影响 I {#sec:chickwts}

<!-- 6 种喂食方式对小鸡体重的影响 -->

```{r chickwts,fig.cap="不同喂食方式对小鸡的影响"}
ggplot(data = chickwts, aes(x = feed, y = weight, color = feed)) +
  geom_boxplot() +
  geom_jitter() +
  theme_minimal()
```

## 不同喂食方式对小鸡体重的影响 II {#sec:ChickWeight}

<!-- 4 种喂食方式，喂食方式会对小鸡体重有影响，每个小鸡本身对喂食方式的接受、吸收程度不一样、它们本身的素质不一样（个体差异），要考察喂食的方式的影响，应该剔除掉个体差异，才是喂食方式的真正的影响 -->

```{r}
ggplot(data = ChickWeight, aes(x = Time, y = weight, group = Chick, color = Diet)) +
  geom_point() +
  geom_line() +
  facet_wrap(~Diet) +
  theme_minimal()
```

添加趋势线

```{r}
ggplot(data = ChickWeight, 
       aes(x = Time, y = weight, group = Diet, colour = Diet)) +
  facet_wrap(~Diet) +
  geom_jitter() +
  stat_summary(fun = "mean", geom = "line", colour = "black") +
  theme_minimal() +
  labs(
    title = "Chick Weight over Time by Diet",
    x = "Time (days)",
    y = "Weight (grams)"
  )
```

## 酶的酶联免疫吸附测定 {#sec:DNase}

```{r}
ggplot(data = DNase, aes(x= conc,y= density, color = Run)) +
  geom_point() +
  theme_minimal()
```


## 婴儿的体重随年龄的变化情况 {#sec:BirthWeight}

BirthWeight 数据集记录了婴儿的体重随年龄的变化情况，年龄以周为单位计，体重以克为单位计 

```{r Birth-Weight,echo=FALSE}
## 代码修改自 demo(lm.glm)
# An Introduction to Statistical Modelling, Annette Dobson
## Birth Weight Data (Page 14)
age <- c(
  40, 38, 40, 35, 36, 37, 41, 40, 37, 38, 40, 38,
  40, 36, 40, 38, 42, 39, 40, 37, 36, 38, 39, 40
)
birthw <- c(
  2968, 2795, 3163, 2925, 2625, 2847, 3292, 3473, 2628, 3176,
  3421, 2975, 3317, 2729, 2935, 2754, 3210, 2817, 3126, 2539,
  2412, 2991, 2875, 3231
)
sex <- gl(2, 12, labels = c("M", "F"))
BirthWeight <- data.frame(age = age, birthw = birthw, sex = sex)

plot(age, birthw, col=as.numeric(sex), pch=3*as.numeric(sex),
     main="Dobson's Birth Weight Data")
lines(lowess(age[sex=='M'], birthw[sex=='M']), col=1)
lines(lowess(age[sex=='F'], birthw[sex=='F']), col=2)
legend("topleft", levels(sex), col=1:2, pch=3*(1:2), lty=1, bty="n")

# 局部多项式平滑等价于 lowess(x, y, f = 0.3, iter = 3, delta = 0)
# lowess 和 loess 的关系详见 https://support.bioconductor.org/p/2323/
library(ggplot2)
ggplot(aes(x = age, y = birthw, color = sex), data = BirthWeight) +
  geom_point() +
  geom_smooth(
    method = "loess", formula = "y~x",
    method.args = list(
      span = 0.3, degree = 1, family = "symmetric",
      iterations = 4, surface = "direct"
    )
  )
```

性别和年龄两个变量，分别是离散型的分类变量和连续型的变量

```{r lm-glm-birth}
# 带截距项和不带截距项
summary(l1 <- lm(birthw ~ sex + age), correlation = TRUE)
anova(l1)
# 与带交互项的模型比较
summary(li <- lm(birthw ~ sex + sex:age), correlation = TRUE)
anova(li, l1)

# 类似，只是使用 glm 命令来拟合而已
summary(zi <- glm(birthw ~ sex + age, family = gaussian()))
anova(zi)

# summary(z.o4 <- update(zi, subset = -4))
summary(zz <- update(zi, birthw ~ sex + age + sex:age))
anova(zi, zz)
```


## 火炬松树的生长情况 {#sec:loblolly}

表 \@ref(tab:loblolly-data) 记录了 14 颗火炬树种子的生长情况

```{r loblolly-data}
reshape(Loblolly, idvar = "Seed", timevar = "age",
        v.names = "height", direction = "wide", sep = "") %>%
  knitr::kable(.,
    caption = "火炬松树的高度（英尺）随时间（年）的变化",
    row.names = FALSE, col.names = gsub("(height)", "", names(.)),
    align = "c"
  )
```

图 \@ref(fig:loblolly-tree) 火炬树种子基本决定了树的长势，不同种子预示最后的高度，并且在生长期也是很稳定地生长

```{r loblolly-tree,fig.cap="不同火炬树的生长情况"}
p <- ggplot(data = Loblolly, aes(x = age, y = height, color = Seed)) +
  geom_point() +
  geom_line() +
  theme_minimal() +
  labs(x = "age (yr)", y = "height (ft)")
p
```

```{r loblolly-animate, fig.show='animate', interval=1/10, eval=knitr::is_latex_output(),cache=TRUE}
library(gganimate)
p + transition_reveal(age)
```
```{r, ref.label='loblolly-animate', echo=FALSE, eval=knitr::is_html_output(),cache=TRUE}
```

## 酶促反应的反应速率 {#sec:Puromycin}

Puromycin 酶促反应的反应速度，模型拟合 `?SSmicmen`

```{r}
ggplot(data = Puromycin, aes(x = conc, y = rate, color = state)) +
  geom_point() +
  geom_line() +
  theme_minimal() +
  labs(
    x = "Substrate concentration (ppm)",
    y = "Reaction velocity (counts/min/min)",
    title = "Puromycin data and fitted Michaelis-Menten curves"
  )
```

## 茶碱的药代动力学 {#sec:Theoph}

```{r}
ggplot(data = Theoph, aes(x = Time, y = conc, color = Subject)) +
  geom_point() +
  geom_line() +
  facet_wrap(Wt ~ Dose, ncol = 3, labeller = "label_both") +
  theme_minimal() +
  labs(
    x = "Time since drug administration (hr)",
    y = "Theophylline concentration (mg/L)",
    title = "Observed concentrations and fitted model"
  )
```

```{r}
Theoph %>% 
  transform(., wt_dose = paste(Wt, Dose, sep = "~")) %>% 
  ggplot(., aes(x = Time, y = conc, color = wt_dose)) +
  geom_point() +
  geom_line() +
  theme_minimal() +
  labs(
    x = "Time since drug administration (hr)",
    y = "Theophylline concentration (mg/L)",
    title = "Observed concentrations and fitted model"
  )
```


```{r}
ggplot(data = Theoph, aes(x = Time, y = conc, color = Subject)) +
  geom_point() +
  geom_line() +
  theme_minimal() +
  labs(
    x = "Time since drug administration (hr)",
    y = "Theophylline concentration (mg/L)",
    title = "Observed concentrations and fitted model"
  )
```


## 药物在人体中的代谢情况 {#sec:indometh}

给 6 个人分别静脉注射了吲哚美辛，每隔一段时间抽血检查药物在血浆中的浓度，收集的数据见表 \@ref(tab:indometh-data)

```{r indometh-data}
reshape(Indometh, v.names = "conc", idvar = "Subject", 
        timevar = "time", direction = "wide", sep = "") %>%
  knitr::kable(.,
    caption = "吲哚美辛在人体中的代谢情况",
    row.names = FALSE, col.names = gsub("(conc)", "", names(.)),
    align = "c"
  )
```

如图 \@ref(fig:indometh-concentration) 所示，药物在人体中浓度变化情况

```{r indometh-concentration,fig.cap="药物在人体中的代谢情况"}
p <- ggplot(data = Indometh, aes(x = time, y = conc, color = Subject)) +
  geom_point() +
  geom_line() +
  theme_minimal() +
  labs(x = "time (hr)", y = "plasma concentrations of indometacin (mcg/ml)")
p
```

```{r indometh-animate, fig.show='animate', interval=1/10, eval=knitr::is_latex_output(),cache=TRUE}
library(gganimate)
p + transition_reveal(time)
```
```{r, ref.label='indometh-animate', echo=FALSE, eval=knitr::is_html_output(),cache=TRUE}
```


## 本章总结 {#sec:linear-model-summary}

模型永远没完，总是需要自己去构造符合自己需求的模型及其实现，只有自己能够实现，才能在海洋中遨游

> This is a bit like asking how should I tweak my sailboat so I can explore the ocean floor.
>
>   --- Roger Koenker [^RK-help-2013]

[^RK-help-2013]: <https://stat.ethz.ch/pipermail/r-help/2013-May/354311.html>

## 运行环境 {#sec:linear-model-sessioninfo}

```{r}
sessionInfo()
```
