# 网络分析 {#chap-network-analysis}

```{r}
library(igraph)
```

> 介绍图的基本概念，出度、入度、有向图，邻接矩阵等，如何用 igraph 绘图表示

参考 Katherine Ognyanova 的博文网络分析和可视化与 R 语言、igraph 包的介绍 [^intro-igraph]，Sam Tyner、 François Briatte 和 Heike Hofmann 总结了基于 ggplot2 的网络可视化工具包，Bodong Chen 编写的教材 [Applied Social Network Analysis in Education](https://bookdown.org/chen/snaEd/)， [François Briatte](https://briatte.github.io/) 介绍 [ggnet2: network visualization with ggplot2](https://briatte.github.io/ggnet/) 以及整理的 [网络分析资源大列表](https://github.com/briatte/awesome-network-analysis)。

[igraph](https://igraph.org/) 提供了 R 和 Python 接口 <https://github.com/igraph>。 [qgraph](https://github.com/SachaEpskamp/qgraph) 开发者 [Sacha Epskamp](http://sachaepskamp.com) 在个人主页上提供了很多网络数据分析的学习资料， [Rgraphviz](https://www.bioconductor.org/packages/release/bioc/html/Rgraphviz.html) 基于 [Graphviz](https://www.graphviz.org/)


```{r, eval=FALSE}
BiocManager::install("Rgraphviz", version = "3.9")
```

Gephi 和 igraph 能处理的最大网络，R 包和作者依赖关系图 14000+ 包和 7000+ 作者，CRAN 是全球R包开发者之网，自发布 R 1.0.0 (February, 2000) 距今 19 年

案例学习

1. [2017-Help Us Map TrumpWorld](https://www.buzzfeed.com/johntemplon/help-us-map-trumpworld)
1. [2017-Trumpworld Analysis: Ownership Relations in his Business Network](https://lucidmanager.org/trumpworld-analysis/)
1. [2017-Social Network Analysis and Topic Modeling of codecentric’s Twitter friends and followers](https://shirinsplayground.netlify.com/2017/07/twitter-analysis-codecentric/)

- [Using the iGraph package to Analyse the Enron Corpus](http://r.prevos.net/analyse-enron-corpus/)
- [Help Us Map TrumpWorld](https://www.buzzfeed.com/johntemplon/help-us-map-trumpworld?utm_term=.rx9NY9Ldb#.ja8P4p9LY)
- [Enron Email Dataset](https://www.cs.cmu.edu/~./enron/)

- [Statnet](http://statnet.org/)
- [Mining Twitter with R](https://sites.google.com/site/miningtwitter/)
- [graphTweets](http://john-coene.com/packages/graphTweets/)
- [Building Wordclouds in R | DataScience+](https://datascienceplus.com/building-wordclouds-in-r/)

- [Introducing tidygraph](http://www.data-imaginist.com/2017/Introducing-tidygraph/)
- [Network analysis of Game of Thrones | DataScience+](https://datascienceplus.com/network-analysis-of-game-of-thrones/)
- [Game of Thrones network analysis](https://shirinsplayground.netlify.com/2018/03/got_network/) 权利的游戏 网络

- [Using R packages and education to scale Data Science at Airbnb](https://medium.com/airbnb-engineering/using-r-packages-and-education-to-scale-data-science-at-airbnb-906faa58e12d)
- [RPubs - Twitter Coverage of the ISMB/ECCB Conference 2017](http://rpubs.com/neilfws/295865)
- [Gephi 中文教程 | Udemy](https://www.udemy.com/gephi/learn/v4/overview)
- [UCI Network Data Repository](https://networkdata.ics.uci.edu/)


Eric Kolaczyk 和 Gábor Csárdi 给《Statistical Analysis of Network Data with R》网络数据的统计分析的第二版开发了 [sand](https://github.com/kolaczyk/sand) 包，提供了配套的代码和数据。Gábor Csárdi 开发了 [igraph](https://github.com/igraph/igraph) 的 R 接口 [rigraph](https://github.com/igraph/rigraph)。

- [tidygraph](https://github.com/thomasp85/tidygraph) 
- [ggraph](https://github.com/thomasp85/ggraph)
- [DiagrammeR](https://github.com/rich-iannone/DiagrammeR)
- [statnet](https://github.com/statnet)

柯尼斯堡七桥问题：在所有桥都只走一遍的情况下，如何才能把这个地方所有的桥都走遍？[^seven-bridges]欧拉将每一座桥抽象为一条线，桥所连接地区抽象为点。此处，用[tikz-network](https://ctan.org/pkg/tikz-network) 绘制网络图，如图\@ref(fig:seven-bridges)所示，$1,2,\cdots,7$ 分别表示七座桥，$A,B,C,D$ 分别表示四块区域。

[^seven-bridges]: <https://en.wikipedia.org/wiki/Seven_Bridges_of_K%C3%B6nigsberg>

```{r seven-bridges, engine="tikz", fig.cap="柯尼斯堡七桥问题", cache=TRUE, engine.opts=list(extra.preamble=c("\\usepackage[default]{sourcesanspro}", "\\usepackage{tikz-network}"))}
\begin{tikzpicture}
\Vertex[IdAsLabel, x=5, color=gray, size=1, fontsize=\large]{A}
\Vertex[IdAsLabel, x=10, color=gray, size=1, fontsize=\large]{B}
\Vertex[IdAsLabel, x=15, color=gray, size=1, fontsize=\large]{C}
\Vertex[IdAsLabel, x=10, y=6, color=gray, size=1, fontsize=\large]{D}

\Edge[label=2, bend=45, fontscale=2](A)(B)
\Edge[label=6, bend=30, fontscale=2](A)(D)
\Edge[label=3, bend=45, fontscale=2](B)(A)
\Edge[label=5, bend=45, fontscale=2](B)(C)
\Edge[label=4, bend=45, fontscale=2](C)(B)
\Edge[label=7, bend=30, fontscale=2](D)(C)
\Edge[label=1, fontscale=2](D)(B)
\end{tikzpicture}
```

