# 神经网络 {#chap:neural-networks}

```{r setup, include=FALSE}
library(reticulate)
knitr::opts_chunk$set(python.reticulate = TRUE, cache = TRUE)
# 启用 required = TRUE 是让 reticulate 使用指定的 Python 虚拟环境，而不是让它漫无目的地到处找
if(!is.na(Sys.getenv('CI', NA))) {
  reticulate::use_virtualenv(virtualenv = Sys.getenv("RETICULATE_PYTHON_ENV"), required = TRUE)
} else {
  # 指定 Python 环境
  reticulate::use_condaenv("r-reticulate", required = TRUE)
}
# reticulate::py_discover_config()
```

> A big computer, a complex algorithm and a long time does not equal science.
>
>   --- Robert Gentleman, SSC 2003, Halifax (June 2003)


R 实现的部分，没有 tensorflow 等框架

Norm Matloff 等开发的 [polyreg](https://github.com/matloff/polyreg) 包以多元多项式回归替代神经网络

Brian Ripley 开发的 nnet 包以单层前馈神经网络用于多项对数线性模型

```{r}
library(nnet)
```

## tensorflow {#sec:tensorflow}

::: {.rmdinfo data-latex="{信息}"}
本地使用 miniconda3 创建了一个叫 tensorflow 的虚拟环境，且已经把 tensorflow 框架安装好
:::

安装 tensorflow

```bash
conda activate r-reticulate
pip install -i https://pypi.tuna.tsinghua.edu.cn/simple tensorflow
```

```{r}
library(tensorflow)
```

测试 tensorflow 安装环境

```{r}
tf$constant("Hello Tensorflow")
```

<https://github.com/henry090/fastai>
