# 神经网络 {#chap-neural-network}

```{r setup, include=FALSE}
library(reticulate)
knitr::opts_chunk$set(python.reticulate = TRUE, cache = TRUE)
# 启用 required = TRUE 是让 reticulate 使用指定的 Python 虚拟环境，而不是让它漫无目的地到处找
reticulate::use_virtualenv(virtualenv = Sys.getenv("RETICULATE_PYTHON_ENV"), required = TRUE)
# reticulate::py_discover_config()
```

> A big computer, a complex algorithm and a long time does not equal science.
>
>   --- Robert Gentleman, SSC 2003, Halifax (June 2003)

近年来，深度学习框架越来越多，比较受欢迎的有 [tensorflow](https://github.com/tensorflow/tensorflow)、[pytorch](https://github.com/pytorch/pytorch) 和 [mxnet](https://github.com/apache/incubator-mxnet)，RStudio 团队也陆续给它们提供了 R 接口，[tensorflow](https://github.com/rstudio/tensorflow)、[keras](https://github.com/rstudio/keras) 和 [torch](https://github.com/mlverse/torch)。此外，相关主题的还有 [fastai](https://github.com/henry090/fastai)。

Norm Matloff 等开发的 [polyreg](https://github.com/matloff/polyreg) 包以多元多项式回归替代神经网络，Brian Ripley 开发的 nnet 包以单层前馈神经网络用于多项对数线性模型。

以 MacOS 系统为例，首先需要配置 Python 开发环境，这里采用 virtualenv 创建一个虚拟环境，然后安装本章需要的两个 Python 模块：tensorflow 和 mxnet。

```bash
brew install virtualenv
RETICULATE_PYTHON_ENV=/opt/.virtualenvs/r-tensorflow
virtualenv -p /usr/bin/python3 $RETICULATE_PYTHON_ENV
pip3 install tensorflow mxnet
```


## tensorflow  {#sec-tensorflow}

```{r}
library(tensorflow)
library(keras)
```

```{r}
mnist <- dataset_mnist()
```


```{r}
x_train <- mnist$train$x
y_train <- mnist$train$y
x_test <- mnist$test$x
y_test <- mnist$test$y
```


```{r}
# reshape
x_train <- array_reshape(x_train, c(nrow(x_train), 784))
x_test <- array_reshape(x_test, c(nrow(x_test), 784))
# rescale
x_train <- x_train / 255
x_test <- x_test / 255
```


```{r}
y_train <- to_categorical(y_train, 10)
y_test <- to_categorical(y_test, 10)
```


```{r}
model <- keras_model_sequential()
model %>% 
  layer_dense(units = 256, activation = 'relu', input_shape = c(784)) %>% 
  layer_dropout(rate = 0.4) %>% 
  layer_dense(units = 128, activation = 'relu') %>%
  layer_dropout(rate = 0.3) %>%
  layer_dense(units = 10, activation = 'softmax')
```


```{r}
summary(model)
```


```{r}
model %>% compile(
  loss = 'categorical_crossentropy',
  optimizer = optimizer_rmsprop(),
  metrics = c('accuracy')
)
```


```{r}
history <- model %>% fit(
  x_train, y_train, 
  epochs = 30, batch_size = 128, 
  validation_split = 0.2
)
```


```{r}
plot(history)
```

## mxnet {#sec-mxnet}

::: {.rmdinfo data-latex="{信息}"}
mxnet 的 R 接口不太稳定好用，安装也比较麻烦，因此，通过 reticulate 包将 Python 模块 mxnet 导入 R 环境，然后调用其函数。
:::

mxnet 框架包含很多子模块，详见[接口文档](https://mxnet.apache.org/versions/1.8.0/api)，比如 ndarray，gluon，symbol 等等，下面具体以多维数组 ndarray 为例展开。

```{r}
# 导入 mxnet 中的 ndarray
nd <- reticulate::import("mxnet.ndarray", convert = FALSE)
class(nd)
```
zeros 是子模块 mxnet.ndarray 下的一个函数

```{r}
x <- nd$zeros(c(3L, 4L)) # 得到 python 中的 mx.nd.array
x
```

将 Python 中的数据对象 mx.nd.array 转化为 R 中的矩阵，而数据对象 mx.nd.array 有 `asnumpy()` 方法

```{r}
(m1 <- x$asnumpy()) # 得到 R 中的 matrix
class(m1)
```


```{r}
m2 = matrix(data = 1:12, nrow = 3, ncol = 4, byrow = TRUE)
class(m2)
```

## 运行环境 {#neural-network-session}

```{r}
sessionInfo()
```
