# 数值优化 {#chap-numerical-optimization}

数值优化的理论部分可以参考经典教材《Numerical Optimization》 [@Nocedal2006] 和复旦大学吴立德教授的[数值优化课程](https://www.bilibili.com/video/BV1Kx411m7QB/)，本文仅仅梳理一些 R 语言社区提供的扩展包。

R 语言提供了相当多的优化求解器，比较完整的概览见[优化视图](https://CRAN.R-project.org/view=Optimization)。 本章介绍一些常用的优化算法及其R实现，涵盖线性规划、整数规划、二次规划、非线性规划等。

商业优化求解器的能力都覆盖非线性规划（NLP），线性（LP）、二次（QP）和锥规划（SOCP），混合整数线性规划（MILP），多目标优化，最小二乘和方程求解。此外，还有很多文档介绍， [LINGO](https://www.lindo.com/)提供[用户手册](https://www.lindo.com/downloads/PDF/LINGO.pdf)， [Matlab 优化工具箱](https://ww2.mathworks.cn/products/optimization.html) 提供 [Optimization 工具箱使用指南](https://ww2.mathworks.cn/help/releases/R2021a/pdf_doc/optim/optim.pdf)， [MOSEK](https://github.com/MOSEK) (<https://www.mosek.com/>) 提供 [MOSEK 建模食谱](https://docs.mosek.com/modeling-cookbook/index.html)，[LocalSolver](https://www.localsolver.com/) 提供[基本使用手册](https://www.localsolver.com/docs/last/index.html)， [Gurobi](https://www.gurobi.com/) 提供 [Gurobi 参考手册](https://www.gurobi.com/documentation/9.1/refman/index.html)，[CPLEX Optimization Studio](https://www.ibm.com/cn-zh/products/ilog-cplex-optimization-studio)。

开源社区有不少工具，也能求解常见的优化问题，如 Julia 的 [JuMP](https://github.com/jump-dev) (<https://jump.dev/>)，Octave (<https://www.gnu.org/software/octave/>) 内置的优化函数，Python 模块 [SciPy](https://github.com/scipy/scipy) 提供 [Optimization 优化求解器](https://docs.scipy.org/doc/scipy/reference/tutorial/optimize.html)，[cvxopt](https://github.com/cvxopt/cvxopt) 凸优化求解器，主要基于内点法，提供 Julia、Python、Matlab 接口，算法介绍见 [锥优化](http://www.seas.ucla.edu/~vandenbe/publications/coneprog.pdf) [机器学习优化](http://www.seas.ucla.edu/~vandenbe/publications/mlbook.pdf)。 课程见 [Optimization for Machine Learning](https://github.com/epfml/OptML_course)，书籍见[Convex Optimization](https://stanford.edu/~boyd/cvxbook/)，相关综述见[Convex Optimization: Algorithms and Complexity](https://arxiv.org/pdf/1405.4980.pdf)。

Berwin A. Turlach 开发的 [quadprog](https://CRAN.R-project.org/package=quadprog) 主要用于求解二次规划问题。[Anqi Fu](https://web.stanford.edu/~anqif/) 开发的 [CVXR](https://github.com/anqif/CVXR) 可解很多凸优化问题 [@CVXR2020]，详见网站 <https://cvxr.rbind.io/>，[Jelmer Ypma](https://www.ucl.ac.uk/~uctpjyy/nloptr.html) 开发的 [nloptr](https://github.com/jyypma/nloptr) 可解无约束和有约束的非线性规划问题 [@nloptr]，[GPareto](https://github.com/mbinois/GPareto) 求解多目标优化问题，帕雷托前沿优化和估计[@GPareto2019]。[igraph](https://github.com/igraph/igraph/) 可以用来解决最短路径、最大网络流、最小生成树等图优化相关的问题。 <https://palomar.home.ece.ust.hk/MAFS6010R_lectures/Rsession_solvers.html> 提供了一般的求解器介绍。ROI 包力图统一各个求解器的调用接口，打造一个优化算法的基础设施平台。@ROI2020 详细介绍了目前优化算法发展情况及 R 社区提供的优化能力。[GA](https://github.com/luca-scr/GA) 包实现了遗传算法，支持连续和离散的空间搜索，可以并行 [@GA2013; @GA2017]，是求解 TSP 问题的重要方法。NMOF 包实现了差分进化、遗传算法、粒子群算法、模拟退火算法等启发式优化算法，还提供网格搜索和贪婪搜索工具，@NMOF2019 提供了详细的介绍。@Nash2014 总结了 R 语言环境下最优化问题的最佳实践。[RcppEnsmallen](https://github.com/coatless/rcppensmallen) 数值优化 通用标准的优化方法，前沿最新的优化方法，包含小批量/全批量梯度下降技术、无梯度优化器，约束优化技术。[RcppNumerical](https://github.com/yixuan/RcppNumerical) 无约束数值优化，一维/多维数值积分。

谷歌开源的运筹优化工具 [or-tools](https://github.com/google/or-tools) 提供了约束优化、线性优化、混合整数优化、装箱和背包算法、TSP（Traveling Salesman Problem）、VRP（Vehicle Routing Problem）、图算法（最短路径、最小成本流、最大流等）等算法和求解器。「运筹OR帷幄」社区开源的 [线性规划](https://github.com/Operations-Research-Science/Ebook-Linear_Programming) 一书值得一看。

```{r optim-solvers,echo=TRUE}
# 加载 ROI 时不要自动加载插件
Sys.setenv(ROI_LOAD_PLUGINS = FALSE)
library(lpSolve)    # 线性规划求解器
library(ROI)        # 优化工具箱
library(ROI.plugin.alabama)  # 注册 alabama 求解非线性规划
library(ROI.plugin.nloptr)   # 注册 nloptr 求解非线性规划
library(ROI.plugin.lpsolve)  # 注册 lpsolve 求解线性规划
library(ROI.plugin.quadprog) # 注册 quadprog 求解二次规划
library(ROI.plugin.scs)      # 注册 scs 求解凸锥规划
library(lattice)    # 图形绘制
library(kernlab)    # 优化问题和机器学习的关系
```

```{r, echo=FALSE}
library(tibble)

dat = tribble(
  ~Linear, ~Quadratic, ~Conic, ~Functional,
  "", "", "", "",
  "", "", "", "optimx",
  "$\\mathrm{clp}^\\star$, $\\mathrm{cbc}^{\\star+}$, $\\mathrm{glpk}^{\\star+}$, $\\mathrm{lpsolve}^{\\star+}$, $\\mathrm{msbinlp}^{\\star+}$, $\\mathrm{symphony}^{\\star+}$", "ipop, $\\mathrm{quadprog}^{\\star}$, qpoases", "", "",
  "", "$\\mathrm{cplex}^{+}$, $\\mathrm{gurobi}^{\\star+}$, $\\mathrm{mosek}^{\\star+}$, $\\mathrm{neos}^{+}$", "", "",
  "", "", "$\\mathrm{ecos}^{\\star+}$, $\\mathrm{scs}^{\\star}$", "",
  "", "", "", "alabama, deoptim, nlminb, nloptr"
)
dat = as.data.frame(dat)
rownames(dat) <- c("No", "Box", "Linear", "Quadratic", "Conic", "Functional")
```

表 `r ifelse(knitr::is_html_output(), '\\@ref(tab:roi-plugin-html)', '\\@ref(tab:roi-plugin-latex)')` 对目前的优化器按优化问题做了分类

```{r roi-plugin-html, echo=FALSE, eval=knitr::is_html_output()}
library(kableExtra)
kable(dat, format = "html",
  escape = FALSE, booktabs = T, 
  caption = "ROI 插件按优化问题分类"
) %>%
  footnote(
    symbol = c("求解器受限于凸优化问题", "求解器可以处理整型约束"),
    symbol_manual = c("*", "+")
  )
```

```{r roi-plugin-latex, echo=FALSE, eval=knitr::is_latex_output()}
library(kableExtra)
kable(dat, format = "latex",
  escape = FALSE, booktabs = T, 
  caption = "ROI 插件按优化问题分类"
) %>%
  column_spec(1:5, width = "2cm") %>%
  footnote(
    symbol = c("求解器受限于凸优化问题", "求解器可以处理整型约束"),
    symbol_manual = c("*", "+")
  )
```

## 线性规划 {#sec-linear-programming}

[clpAPI](https://cran.r-project.org/package=clpAPI) 线性规划求解器。[glpk](https://www.gnu.org/software/glpk/) 的两个 R 接口 -- [glpkAPI](https://cran.r-project.org/package=glpkAPI) 和 [Rglpk](https://CRAN.R-project.org/package=Rglpk) 提供线性规划和混合整数规划的求解能力。[lp_solve](http://lpsolve.sourceforge.net/) 的两个 R 接口 -- [lpSolveAPI](https://cran.r-project.org/package=lpSolveAPI) 和 [lpSolve](https://github.com/gaborcsardi/lpSolve) 也提供类似的能力。[ompr](https://github.com/dirkschumacher/ompr) 求解混合整数线性规划问题。

举个例子，如下

```{=tex}
\begin{equation*}
\begin{array}{l}
  \min_x \quad -6x_1 -5x_2 \\
    s.t.\left\{ 
    \begin{array}{l}
    x_1  + 4x_2 \leq 16\\
    6x_1 + 4x_2 \leq 28\\
    2x_1 - 5x_2 \leq 6
    \end{array} \right.
\end{array}
\end{equation*}
```
写成矩阵形式

```{=tex}
\begin{equation*}
\begin{array}{l}
\min_x \quad
  \begin{bmatrix}
  -6  \\
  -5
  \end{bmatrix}
  ^{T} x \\
s.t.\left\{ 
 \begin{array}{l}
  \begin{bmatrix}
  1 & 4  \\
  6 & 4  \\
  2 & -5 
  \end{bmatrix}
  x \leq
  \begin{bmatrix}
   16 \\
   28 \\
   6
  \end{bmatrix}
 \end{array} \right.
\end{array} 
\end{equation*}
```
对应成 R 代码如下

```{r}
# lpSolve 添加约束条件
library(lpSolve)
# 目标
f.obj <- c(-6, -5)
# 约束
f.con <- matrix(c(1, 4, 6, 4, 2, -5), nrow = 3, byrow = TRUE)
# 方向
f.dir <- c("<=", "<=", "<=")
# 右手边
f.rhs <- c(16, 28, 6)
res <- lp("min", f.obj, f.con, f.dir, f.rhs)
res$objval
res$solution
```

## 整数规划 {#sec-integer-programming}

### 一般整数规划 {#common-integer-programming}

```{=tex}
\begin{equation*}
\begin{array}{l}
  \max_x \quad 0.2x_1 + 0.6x_2 \\
    s.t.\left\{ 
    \begin{array}{l}
    5x_1  + 3x_2 \leq 250\\
    -3x_1 + 2x_2 \leq 4\\
    x_1,x_2 \geq 0, \quad x_1,x_2 \in \mathbb{Z}
    \end{array} \right.
\end{array}
\end{equation*}
```
```{r}
# 目标
f.obj <- c(0.2, 0.6)
# 约束
f.con <- matrix(c(5, 3, -3, 2), nrow = 2, byrow = TRUE)
# 方向
f.dir <- c("<=", "<=")
# 右手边
f.rhs <- c(250, 4)
# 限制两个变量都是整数
res <- lp("max", f.obj, f.con, f.dir, f.rhs, int.vec=1:2)
res$objval
res$solution
```

### 0-1 整数规划 {#binary-integer-programming}

```{=tex}
\begin{equation*}
\begin{array}{l}
  \max_x \quad 0.2x_1 + 0.6x_2 \\
    s.t.\left\{ 
    \begin{array}{l}
    5x_1  + 3x_2 \leq 250\\
    -3x_1 + 2x_2 \leq 4\\
    x_1,x_2 \in \{0,1\}
    \end{array} \right.
\end{array}
\end{equation*}
```
```{r}
# 目标
f.obj <- c(0.2, 0.6)
# 约束
f.con <- matrix(c(5, 3, -3, 2), nrow = 2, byrow = TRUE)
# 方向
f.dir <- c("<=", "<=")
# 右手边
f.rhs <- c(250, 4)
# 限制两个变量都是0-1整数
res <- lp("max", f.obj, f.con, f.dir, f.rhs, int.vec=1:2, all.bin = TRUE)
res$objval
res$solution
```

### 混合整数规划 {#mixed-integer-programming}

[Rsymphony](https://cran.r-project.org/package=Rsymphony) 是混合整数规划求解器 [SYMPHONY](https://github.com/coin-or/SYMPHONY) 的 R 语言接口[^numerical-optimization-1]。

[^numerical-optimization-1]: 以 MacOS 为例安装 symphony 软件

    ``` bash
    brew tap coin-or-tools/coinor
    brew install symphony
    ```

```{r,eval=FALSE}
library(Rsymphony)
## Simple linear program.
## maximize: 2 x_1 + 4 x_2 + 3 x_3
## subject to: 3 x_1 + 4 x_2 + 2 x_3 <= 60
## 2 x_1 + x_2 + x_3 <= 40
## x_1 + 3 x_2 + 2 x_3 <= 80
## x_1, x_2, x_3 are non-negative real numbers

# 简单线性规划
obj <- c(2, 4, 3)
mat <- matrix(c(3, 2, 1, 4, 1, 3, 2, 1, 2), nrow = 3)
dir <- c("<=", "<=", "<=")
rhs <- c(60, 40, 80)
max <- TRUE
Rsymphony_solve_LP(obj, mat, dir, rhs, max = max)

# 混合整数规划
obj <- c(3, 1, 3)
mat <- matrix(c(-1, 0, 1, 2, 4, -3, 1, -3, 2), nrow = 3)
dir <- c("<=", "<=", "<=")
rhs <- c(4, 2, 3)
max <- TRUE
types <- c("I", "C", "I")
Rsymphony_solve_LP(obj, mat, dir, rhs, types = types, max = max)

# 有边界约束的混合整数规划
## Same as before but with bounds replaced by
## -Inf < x_1 <= 4
## 0 <= x_2 <= 100
## 2 <= x_3 < Inf
bounds <- list(
  lower = list(ind = c(1L, 3L), val = c(-Inf, 2)),
  upper = list(ind = c(1L, 2L), val = c(4, 100))
)
Rsymphony_solve_LP(obj, mat, dir, rhs,
  types = types, max = max,
  bounds = bounds
)
```

一部分变量要求是整数

```{=tex}
\begin{equation*}
\begin{array}{l}
  \max_x \quad 3x_1 + 7x_2 - 12x_3 \\
    s.t.\left\{ 
    \begin{array}{l}
    5x_1 + 7x_2 + 2x_3 \leq 61\\
    3x_1 + 2x_2 - 9x_3 \leq 35\\
    x_1 + 3x_2 + x_3 \leq 31\\
    x_1,x_2 \geq 0, \quad x_2, x_3 \in \mathbb{Z}, \quad x_3 \in [-10, 10]
    \end{array} \right.
\end{array}
\end{equation*}
```
矩阵形式如下

```{=tex}
\begin{equation*}
\begin{array}{l}
\min_x \quad
  \begin{bmatrix}
  3  \\
  7  \\
  -12
  \end{bmatrix}
  ^{T} x \\
s.t.\left\{ 
 \begin{array}{l}
  \begin{bmatrix}
  5 & 7 & 2 \\
  3 & 2 & -9\\
  1 & 3 & 1
  \end{bmatrix}
  x \leq
  \begin{bmatrix}
   61 \\
   35 \\
   31
  \end{bmatrix}
 \end{array} \right.
\end{array} 
\end{equation*}
```
```{r}
op <- OP(
  objective = L_objective(c(3, 7, -12)),
  # 指定变量类型：第1个变量是连续值，第2、3个变量是整数
  types = c("C", "I", "I"),
  constraints = L_constraint(
    L = matrix(c(
      5, 7, 2,
      3, 2, -9,
      1, 3, 1
    ), ncol = 3, byrow = TRUE),
    dir = c("<=", "<=", "<="),
    rhs = c(61, 35, 31)
  ),
  # 添加约束：第3个变量的下、上界分别是 -10 和 10
  bounds = V_bound(li = 3, ui = 3, lb = -10, ub = 10, nobj = 3),
  maximum = TRUE
)
op
res <- ROI_solve(op, solver = "lpsolve")
res$solution
res$objval
```

## 二次规划 {#sec-quadratic-programming}

### 凸二次规划 {#sec-strictly-convex-quadratic-program}

在 R 中使用 **quadprog** [@quadprog2019] 包求解二次规划[^numerical-optimization-2]，**quadprogXT** 包用来求解带绝对值约束的二次规划，**pracma** [@pracma2021]包提供 `quadprog()` 函数就是对 **quadprog** 包的 `solve.QP()` 进行封装，调用风格更像 Matlab。**quadprog** 包实现了 Goldfarb and Idnani (1982, 1983) 提出的对偶方法，主要用来求解带线性约束的严格凸二次规划问题。quadprog 求解的二次型的形式如下：

[^numerical-optimization-2]: <https://rwalk.xyz/solving-quadratic-progams-with-rs-quadprog-package/>

$$\min_b - d^{\top}b +\frac{1}{2}b^{\top}Db , \quad A^{\top}b \geq b_{0}$$

```{r,echo=TRUE,eval=FALSE}
solve.QP(Dmat, dvec, Amat, bvec, meq = 0, factorized = FALSE)
```

参数 `Dmat`、`dvec`、`Amat`、`bvec` 分别对应二次规划问题中的 $D,d,A,b_{0}$。下面举个二次规划的具体例子

$$
D = \begin{bmatrix}2 & -1\\
-1 & 2
\end{bmatrix}, \quad
d = (-3,2), \quad
A = \begin{bmatrix}1 & 1\\
-1 & 1 \\
0  & -1
\end{bmatrix}, \quad
b_{0} = (2,-2,-3)
$$

即目标函数 $$Q(x,y) = x^2 + y^2 -xy+3x-2y+4$$ 它的可行域如图\@ref(fig:feasible-region)所示

```{r feasible-region, fig.cap="可行域", fig.width=4.5, fig.height=4}
plot(0, 0,
  xlim = c(-2, 5.5), ylim = c(-1, 3.5), type = "n",
  xlab = "x", ylab = "y", main = "Feasible Region"
)
polygon(c(2, 5, -1), c(0, 3, 3), border = TRUE, lwd = 2, col = "gray")
```

调用 **quadprog** 包的 `solve.QP()` 函数求解此二次规划问题

```{r}
library(quadprog)
Dmat <- matrix(c(2, -1, -1, 2), nrow = 2, byrow = TRUE)
dvec <- c(-3, 2)
A <- matrix(c(1, 1, -1, 1, 0, -1), ncol = 2, byrow = TRUE)
bvec <- c(2, -2, -3)
Amat <- t(A)
sol <- solve.QP(Dmat = Dmat, dvec = dvec, Amat = Amat, bvec = bvec)
sol
```

ROI 默认的二次规划的标准形式为 $\frac{1}{2}x^{\top}Qx + a^{\top}x$，在传递参数值的时候注意和上面的区别。

```{r}
library(ROI)
op <- OP(
  objective = Q_objective(Q = Dmat, L = -dvec),
  constraints = L_constraint(A, rep(">=", 3), bvec),
  maximum = FALSE # 默认求最小
)
nlp <- ROI_solve(op, solver = "nloptr.slsqp", start = c(1, 2))
nlp$objval
nlp$solution
```

### 半正定二次优化 {#subsec-semidefinite-optimization}

kernlab 提供基于核的机器学习方法，可用于分类、回归、聚类、异常检测、分位回归、降维等场景，包含支撑向量机、谱聚类、核PCA、高斯过程和二次规划求解器，将优化方法用于机器学习，展示二者的关系。

R 包 kernlab 的函数 `ipop()` 实现内点法可以求解半正定的二次规划问题，对应到上面的例子，就是要求 $A \geq 0$，而 R 包 quadprog 只能求解正定的二次规划问题，即要求 $A > 0$。

以二分类问题为例，采用 SMO (Sequential Minimization Optimization) 求解器，将 SVM 的二次优化问题分解。

```{r toy-binary,fig.width=5.5,fig.height=5,fig.cap="二分类问题"}
library(kernlab)
set.seed(123)
x <- rbind(matrix(rnorm(120), 60, 2), matrix(rnorm(120, mean = 3), 60, 2))
y <- matrix(c(rep(1, 60), rep(-1, 60)))
svp <- ksvm(x, y, type = "C-svc")
plot(svp, data = x)
```

## 非线性规划 {#sec-nonlinear-programming}

开源的非线性优化求解器，推荐使用 nloptr，它支持全局优化，同时推荐 ROI，它有统一的接口函数。

### 一元非线性优化 {#sec-one-dimensional-optimization}

下面考虑一个稍微复杂的一元函数优化问题，求复合函数的极值

$$
g(x) = \int_{0}^{x} -\sqrt{t}\exp(-t^2) \mathrm{dt}, \quad f(y) = \int_{0}^{y} g(s) \exp(-s) \mathrm{ds}
$$

```{r}
g <- function(x) {
  integrate(function(t) {
    -sqrt(t) * exp(-t^2)
  }, lower = 0, upper = x)$value
}

f <- function(y) {
  integrate(function(s) {
    Vectorize(g, "x")(s) * exp(-s)
  }, lower = 0, upper = y)$value
}

optimize(f, interval = c(10, 100), maximum = FALSE)
```

::: {.rmdtip data-latex="{提示}"}
计算积分的时候，输入了一系列 s 值，参数是向量，而函数 g 只支持输入参数是单个值，`g(c(1,2))` 会报错，因此上面对函数 `g()` 用了向量化函数 `Vectorize()` 操作。

```{r}
g(1)
```

类似地，同时计算多个目标函数 `f(y)` 的值，也需要`Vectorize()` 实现向量化操作。

```{r}
Vectorize(f, "y")(c(1, 2))
```
:::

### 多元非线性无约束优化 {#sec-nonlinear-unconstrained-optimization}

<!-- ?nlm -->

下面这些用来测试优化算法的函数来自[维基百科](https://en.wikipedia.org/wiki/Test_functions_for_optimization)

#### Himmelblau 函数 {#himmelblau}

Himmelblau 函数是一个多摸函数，常用于比较优化算法的优劣。

$$f(x_1,x_2) = (x_1^2 + x_2 -11)^2 + (x_1 + x_2^2 -7)^2$$ 它在四个位置取得一样的极小值，分别是 $f(-3.7793, -3.2832) = 0$，$f(-2.8051, 3.1313) = 0$，$f(3, 2) = 0$，$f(3.5844, -1.8481) = 0$。函数图像见图 \@ref(fig:himmelblau)。

```{r himmelblau,fig.cap="Himmelblau 函数图像",fig.width=5.5,fig.height=5}
# 目标函数
fn <- function(x) {
   (x[1]^2 + x[2] - 11)^2 + (x[1] + x[2]^2 - 7)^2
}

df <- expand.grid(
  x = seq(-5, 5, length = 101),
  y = seq(-5, 5, length = 101)
)

df$fnxy = apply(df, 1, fn)

library(lattice)
# 减少三维图形的边空
lattice.options(
  layout.widths = list(
    left.padding = list(x = -.6, units = "inches"),
    right.padding = list(x = -1.0, units = "inches")
  ),
  layout.heights = list(
    bottom.padding = list(x = -.8, units = "inches"),
    top.padding = list(x = -1.0, units = "inches")
  )
)

wireframe(
  data = df, fnxy ~ x * y,
  shade = TRUE, drape = FALSE,
  xlab = expression(x[1]), 
  ylab = expression(x[2]), 
  zlab = list(expression(italic(f) ~ group("(", list(x[1], x[2]), ")")), rot = 90),
  scales = list(arrows = FALSE, col = "black"),
  par.settings = list(axis.line = list(col = "transparent")),
  screen = list(z = -240, x = -70, y = 0)
)
```

```{r}
# 梯度函数
gr <- function(x) {
  numDeriv::grad(fn, c(x[1], x[2])) 
}
optim(par = c(-1.2, 1), fn = fn, gr = gr, method = "BFGS")
```

#### Peaks 函数 {#peaks}

测试函数

$$
f(x,y) = 3*(1-x)*\mathrm{e}^{-x^2 - (y+1)^2} - 10*(\frac{x}{5} - x^3 - y^5)*\mathrm{e}^{-x^2-y^2} - \frac{1}{3}*\mathrm{e}^{-(x+1)^2-y^2}
$$

```{r}
peaks <- expression(3*(1-x)*exp^(-x^2 - (y+1)^2) - 10*(x/5 - x^3 - y^5)*exp^(-x^2-y^2) -1/3*exp^(-(x+1)^2-y^2))
```

```{r}
D(peaks, "x")
D(peaks, "y")

library(Deriv)
Simplify(D(peaks, "x"))
Simplify(D(peaks, "y"))
```

```{r}
fn <- function(x) {
  3 * (1 - x[1])^2 * exp(-x[1]^2 - (x[2] + 1)^2) -
    10 * (x[1] / 5 - x[1]^3 - x[2]^5) * exp(-x[1]^2 - x[2]^2) -
    1 / 3 * exp(-(x[1] + 1)^2 - x[2]^2)
}
# 梯度函数
gr <- function(x) {
  numDeriv::grad(fn, c(x[1], x[2]))
}

optim(par = c(-1.2, 1), fn = fn, gr = gr, method = "BFGS")
```

在 $(-1.3473958, 0.2045192)$ 处取得极小值

```{r peaks, fig.cap="Peaks 多峰图像", fig.width=5.5, fig.height=5}
df <- expand.grid(
  x = seq(-3, 3, length = 101),
  y = seq(-3, 3, length = 101)
)

df$fnxy = apply(df, 1, fn)

library(lattice)
wireframe(
  data = df, fnxy ~ x * y,
  shade = TRUE, drape = FALSE,
  xlab = expression(x[1]),
  ylab = expression(x[2]),
  zlab = list(expression(italic(f) ~ group("(", list(x[1], x[2]), ")")), rot = 90),
  scales = list(arrows = FALSE, col = "black"),
  par.settings = list(axis.line = list(col = "transparent")),
  screen = list(z = -240, x = -70, y = 0)
)
```

函数来自 Octave 内置的 `peaks()` 函数，它有很多的局部极大值和极小值，可在 [Octave Online](https://octave-online.net/) 上输入命令 `help peaks` 查看其帮助文档。

#### Rosenbrock 函数 {#rosenbrock}

[香蕉函数](https://en.wikipedia.org/wiki/Rosenbrock_function) 定义如下：

$$f(x_1,x_2) = 100 (x_2 -x_1^2)^2 + (1 - x_1)^2$$

```{r rosenbrock,fig.cap="香蕉函数图像",fig.width=5.5,fig.height=5}
fn <- function(x) {
  (100 * (x[2] - x[1]^2)^2 + (1 - x[1])^2)
}

df <- expand.grid(
  x = seq(-2.5, 2.5, length = 101),
  y = seq(-2.5, 2.5, length = 101)
)
df$fnxy = apply(df, 1, fn)

wireframe(
  data = df, fnxy ~ x * y,
  shade = TRUE, drape = FALSE,
  xlab = expression(x[1]), 
  ylab = expression(x[2]), 
  zlab = list(expression(italic(f) ~ group("(", list(x[1], x[2]), ")")), rot = 90),
  scales = list(arrows = FALSE, col = "black"),
  par.settings = list(axis.line = list(col = "transparent")),
  screen = list(z = 120, x = -70, y = 0)
)
```

```{r vector-field, eval=FALSE, fig.cap="香蕉函数的梯度向量场", fig.width=5.5, fig.height=5}
r <- raster::rasterFromXYZ(df, crs = CRS("+proj=longlat +datum=WGS84"))
rasterVis::vectorplot(r, par.settings = RdBuTheme())
```

```{r}
# 梯度函数
gr <- function(x) {
  numDeriv::grad(fn, c(x[1], x[2])) 
}
optim(par = c(-1.2, 1), fn = fn, gr = gr, method = "BFGS")
```

```{r}
op <- OP(
  objective = F_objective(fn, n = 2L, G = gr),
  bounds = V_bound(ld = -3, ud = 3, nobj = 2L)
)
nlp <- ROI_solve(op, solver = "nloptr.lbfgs", start = c(-1.2, 1))
nlp$objval
nlp$solution
```

#### Ackley 函数 {#ackley}

Ackley 函数是一个非凸函数，有大量局部极小值点，获取全局极小值点是一个比较有挑战的事。它的 $n$ 维形式如下： $$f(\mathbf{x}) = - a \mathrm{e}^{-b\sqrt{\frac{1}{n}\sum_{i=1}^{n}x_{i}^{2}}} - \mathrm{e}^{\frac{1}{n}\sum_{i=1}^{n}\cos(cx_i)} + a + \mathrm{e}$$ 其中，$a = 20, b = 0.2, c = 2\pi$，对 $\forall i = 1,2,\cdots, n$，$x_i \in [-10, 10]$，$f(\mathbf{x})$ 在 $\mathbf{x}^{\star} = (0,0,\cdot,0)$ 取得全局最小值 $f(\mathbf{x}^{\star}) = 0$，二维图像如图 \@ref(fig:ackley)。

```{r ackley, fig.cap="二维 Ackley 函数图像", fig.width=5.5, fig.height=5}
fn <- function(x, a = 20, b = 0.2, c = 2 * pi) {
  mean1 <- mean(x^2)
  mean2 <- mean(cos(c * x))
  -a * exp(-b * sqrt(mean1)) - exp(mean2) + a + exp(1)
}

df <- expand.grid(
  x = seq(-10, 10, length.out = 201),
  y = seq(-10, 10, length.out = 201)
)

df$fnxy = apply(df, 1, fn)

wireframe(
  data = df, fnxy ~ x * y,
  shade = TRUE, drape = FALSE,
  xlab = expression(x[1]), 
  ylab = expression(x[2]), 
  zlab = list(expression(italic(f) ~ group("(", list(x[1], x[2]), ")")), rot = 90),
  scales = list(arrows = FALSE, col = "black"),
  par.settings = list(axis.line = list(col = "transparent")),
  screen = list(z = 120, x = -70, y = 0)
)
```

```{r plot3D-Ackley, echo=FALSE, eval=FALSE, fig.cap="二维 Ackley 函数图像", fig.width=5.5, fig.height=5}
# plot3D 也可以绘制不错的三维图形
# 图形的视角和绘图代码需要简化
library(plot3D)
a <- 20
b <- 0.2
c <- 2 * pi
M <- mesh(
  seq(-10, 10, length.out = 201),
  seq(-10, 10, length.out = 201)
)
u <- M$x
v <- M$y
x <- u
y <- v
z <- -a * exp(-b * sqrt(1 / 2 * (u^2 + v^2))) -
  exp(1 / 2 * (cos(c * u) + cos(c * v))) + a + exp(1)

surf3D(x, y, z,
  colvar = z, colkey = F, phi = 30, ltheta = 30,
  box = TRUE, ticktype = "detailed", bty = "b2"
)
```

以 10 维的 Ackley 函数为例，先试一下普通的局部优化算法 --- Nelder--Mead 算法，选择初值 $(2,2,\cdots,2)$ ，看下效果，再与全局优化算法比较。

```{r}
op <- OP(
  objective = F_objective(fn, n = 10L),
  bounds = V_bound(ld = -10, ud = 10, nobj = 10L)
)

nlp <- ROI_solve(op, solver = "nloptr.neldermead", start = rep(2, 10))
nlp$solution
nlp$objval
```

可以说完全没有优化效果，已经陷入局部极小值。根据[nloptr 全局优化算法](https://nlopt.readthedocs.io/en/latest/NLopt_Algorithms/#global-optimization)的介绍，这里采用 directL 算法，因为是全局优化，不用选择初值。

```{r}
# 调全局优化器
nlp <- ROI_solve(op, solver = "nloptr.directL")
nlp$solution
nlp$objval
```

```{r}
fn(x = c(2, 2))
fn(x = rep(2, 10))
```

#### Schaffer 函数 {#schaffer}

$$
f(x_1,x_2) = 0.5 + \frac{\sin^2(x_1^2 - x_2^2) - 0.5}{ [1 + 0.001(x_1^2 + x_2^2)]^2}
$$

在 $\mathbf{x}^\star = (0,0)$ 处取得全局最小值 $f(\mathbf{x}^\star) = 0$

```{r schaffer-01, fig.cap="Schaffer 函数", fig.width=5.5, fig.height=5}
fn <- function(x) {
  0.5 + ((sin(x[1]^2 - x[2]^2))^2 - 0.5) / (1 + 0.001*(x[1]^2 + x[2]^2))^2
}

df <- expand.grid(
  x = seq(-50, 50, length = 201),
  y = seq(-50, 50, length = 201)
)
df$fnxy = apply(df, 1, fn)

wireframe(
  data = df, fnxy ~ x * y,
  shade = TRUE, drape = FALSE,
  xlab = expression(x[1]), 
  ylab = expression(x[2]), 
  zlab = list(expression(italic(f) ~ group("(", list(x[1], x[2]), ")")), rot = 90),
  scales = list(arrows = FALSE, col = "black"),
  par.settings = list(axis.line = list(col = "transparent")),
  screen = list(z = 120, x = -70, y = 0)
)
```

```{r schaffer-02, fig.cap="Schaffer 函数", fig.width=5.5, fig.height=5}
df <- expand.grid(
  x = seq(-2, 2, length = 101),
  y = seq(-2, 2, length = 101)
)
df$fnxy = apply(df, 1, fn)

wireframe(
  data = df, fnxy ~ x * y,
  shade = TRUE, drape = FALSE,
  xlab = expression(x[1]), 
  ylab = expression(x[2]), 
  zlab = list(expression(italic(f) ~ group("(", list(x[1], x[2]), ")")), rot = 90),
  scales = list(arrows = FALSE, col = "black"),
  par.settings = list(axis.line = list(col = "transparent")),
  screen = list(z = 120, x = -70, y = 0)
)
```

#### Hölder 函数 {#holder}

Hölder 桌面函数

$$
f(x_1,x_2) = - | \sin(x_1)\cos(x_2)\exp\big(| 1 - \frac{\sqrt{x_1^2 + x_2^2}}{\pi}|\big) |
$$

在 $(8.05502, 9.66459)$、$(-8.05502, 9.66459)$、$(8.05502, -9.66459)$、$(-8.05502, -9.66459)$ 同时取得最小值 $-19.2085$。

(ref:holder) Hölder 函数

```{r holder, fig.cap="(ref:holder)", fig.width=5.5, fig.height=5}
fn <- function(x) {
  -abs(sin(x[1]) * cos(x[2])) * exp(abs(1 - sqrt(x[1]^2 + x[2]^2) / pi))
}

df <- expand.grid(
  x = seq(-10, 10, length = 101),
  y = seq(-10, 10, length = 101)
)
df$fnxy = apply(df, 1, fn)

wireframe(
  data = df, fnxy ~ x * y,
  shade = TRUE, drape = FALSE,
  xlab = expression(x[1]), 
  ylab = expression(x[2]), 
  zlab = list(expression(italic(f) ~ group("(", list(x[1], x[2]), ")")), rot = 90),
  scales = list(arrows = FALSE, col = "black"),
  par.settings = list(axis.line = list(col = "transparent")),
  screen = list(z = 120, x = -60, y = 0)
)
```

#### Trid 函数 {#trid}

<!-- 碗状函数 -->

$n \geq 2$ 维 Trid 函数

$$
f(x) = \sum_{i=1}^{n}(x_i - 1)^2 - \sum_{i=2}^{n}x_i x_{i-1}
$$ $\forall i = 1,2,\cdots, n$，$f(x)$ 在 $x_i = i(n+1-i)$ 处取得全局极小值 $f(\mathbf{x}^\star)=-n(n+4)(n-1)/6$，取值区间 $x \in [-n^2, n^2], \forall i = 1,2,\cdots,n$

```{r trid, fig.cap="Trid 函数", fig.width=5.5, fig.height=5}
fn <- function(x) {
  n <- length(x)
  sum((x - 1)^2) - sum(x[-1] * x[-n])
}

df <- expand.grid(
  x = seq(-4, 4, length = 101),
  y = seq(-4, 4, length = 101)
)
df$fnxy = apply(df, 1, fn)

wireframe(
  data = df, fnxy ~ x * y,
  shade = TRUE, drape = FALSE,
  xlab = expression(x[1]), 
  ylab = expression(x[2]), 
  zlab = list(expression(italic(f) ~ group("(", list(x[1], x[2]), ")")), rot = 90),
  scales = list(arrows = FALSE, col = "black"),
  par.settings = list(axis.line = list(col = "transparent")),
  screen = list(z = -60, x = -70, y = 0)
)
```

### 多元非线性约束优化 {#sec-nonlinear-constrained-optimization}

#### 非线性严格不等式约束 {#nonlinear-strictly-inequality-constraints}

第一个例子，目标函数是非线性的，约束条件也是非线性的，非线性不等式约束不包含等号。

```{=tex}
\begin{equation*}
\begin{array}{l}
  \min_x \quad (x_1 + 3x_2 + x_3)^2 + 4(x_1 - x_2)^2 \\
    s.t.\left\{ 
    \begin{array}{l}
     x_1 + x_2 + x_3 = 1 \\
     6 x_2 + 4 x_3 - x_1^3 > 3 \\
     x_1, x_2, x_3 > 0
    \end{array} \right.
\end{array}
\end{equation*}
```
```{r}
# 目标函数
fn <- function(x) (x[1] + 3 * x[2] + x[3])^2 + 4 * (x[1] - x[2])^2
# 目标函数的梯度
gr <- function(x) {
  c(
    2 * (x[1] + 3 * x[2] + x[3]) + 8 * (x[1] - x[2]), # 对 x[1] 求偏导
    6 * (x[1] + 3 * x[2] + x[3]) - 8 * (x[1] - x[2]), # 对 x[2] 求偏导
    2 * (x[1] + 3 * x[2] + x[3]) # 对 x[3] 求偏导
  )
}
# 等式约束
heq <- function(x) {
  x[1] + x[2] + x[3] - 1 
}
# 等式约束的雅可比矩阵
# 这里只有一个等式约束，所以雅可比矩阵行数为 1
heq.jac <- function(x) {
  matrix(c(1, 1, 1), ncol = 3, byrow = TRUE)
}
# 不等式约束
# 要求必须是严格不等式，不能带等号，方向是 x > 0 
hin <- function(x) {
  c(6 * x[2] + 4 * x[3] - x[1]^3 - 3, x[1], x[2], x[3])
}
# 不等式约束的雅可比矩阵
# 其实是有 4 个不等式约束，3 个目标变量约束，雅可比矩阵行数是 4
hin.jac <- function(x) {
  matrix(c(
    -3 * x[1]^2, 6, 4,
    1, 0, 0,
    0, 1, 0,
    0, 0, 1
  ), ncol = 3, byrow = TRUE)
}
```

调用 **alabama** 包的求解器

```{r}
set.seed(12)
# 初始值
p0 <- runif(3)
# 求目标函数的极小值
ans <- alabama::constrOptim.nl(
  par = p0,
  # 目标函数
  fn = fn,
  gr = gr,
  # 等式约束
  heq = heq,
  heq.jac = heq.jac,
  # 不等式约束
  hin = hin,
  hin.jac = hin.jac,
  # 不显示迭代过程
  control.outer = list(trace = FALSE)
)
ans
```

ans 是 `constrOptim.nl()` 返回的一个 list， convergence = 0 表示迭代成功收敛，value 表示目标函数在迭代终止时的取直，par 表示满足约束条件，成功收敛的情况下，目标函数的参数值，counts 表示迭代过程中目标函数及其梯度计算的次数。

```{r,eval=FALSE}
# 不提供梯度函数，照样可以求解
ans <- alabama::constrOptim.nl(par = p0, fn = fn, heq = heq, hin = hin)
```

::: {.rmdtip data-latex="{注意}"}
等式和不等式约束的雅可比矩阵必须以 matrix 数据类型存储，而不能以 vector 类型存储。要注意和后面 ROI 包的调用形式区别。
:::

实际上，可以用 ROI 调用 alabama 求解器的方式，这种方式可以简化目标函数梯度和约束条件的表示

```{r}
# 目标函数
fn <- function(x) (x[1] + 3 * x[2] + x[3])^2 + 4 * (x[1] - x[2])^2
# 目标函数的梯度
gr <- function(x) {
  c(
    2 * (x[1] + 3 * x[2] + x[3]) + 8 * (x[1] - x[2]),
    6 * (x[1] + 3 * x[2] + x[3]) - 8 * (x[1] - x[2]),
    2 * (x[1] + 3 * x[2] + x[3])
  )
}
heq <- function(x) {
  x[1] + x[2] + x[3]
}
heq.jac <- function(x) {
  c(1, 1, 1)
}
hin <- function(x) {
  6 * x[2] + 4 * x[3] - x[1]^3
}
hin.jac <- function(x) {
   c(-3 * x[1]^2, 6, 4)
}
```

通过 ROI 调用 alabama 求解器

```{r}
set.seed(2020)
# 初始值
p0 <- runif(3)
# 定义目标规划
op <- OP(
  objective = F_objective(F = fn, n = 3L, G = gr), # 4 个目标变量
  constraints = F_constraint(
    F = list(heq = heq, hin = hin),
    dir = c("==", ">"),
    rhs = c(1, 3),
    # 等式和不等式约束的雅可比
    J = list(heq.jac = heq.jac, hin.jac = hin.jac)
  ),
  bounds = V_bound(ld = 0, ud = +Inf, nobj = 3L),
  maximum = FALSE # 求最小
)
nlp <- ROI_solve(op, solver = "alabama", start = p0)
nlp$solution
nlp$objval
```

#### 非线性混合整数约束 {#nonlinear-mixed-integer-constrained}

```{=tex}
\begin{equation*}
\begin{array}{l}
  \max_x \quad 1.5(x_1 - \sin(x_1 - x_2))^2 + 0.5x_2^2 + x_3^2 - x_1 x_2 - 2x_1 + x_2 x_3 \\
    s.t.\left\{ 
    \begin{array}{l}
     -20 < x_1 < 20 \\
     -20 < x_2 < 20 \\
     -10 < x_3 < 10 \\
     x_1, x_2 \in \mathbb{R}, \quad x_3 \in \mathbb{Z}
    \end{array} \right.
\end{array}
\end{equation*}
```
```{r}
fn <- function(x) {
  1.5 * (x[1] - sin(x[1] - x[2]))^2 + 0.5 * x[2]^2 + x[3]^2
  -x[1] * x[2] - 2 * x[1] + x[2] * x[3]
}
gr <- function(x) {
  c(
    3 * (x[1] - sin(x[1] - x[2])) * (1 - cos(x[1] - x[2])) - x[2] - 2,
    3 * (x[1] - sin(x[1] - x[2])) * cos(x[1] - x[2]) - x[2] - x[1] + x[3],
    2 * x[3] + x[2]
  )
}
```

目前 ROI 还解不了

```{r,eval=FALSE}
# 初始值
p0 <- c(2.1, 5.1, 5)
# 定义目标规划
op <- OP(
  objective = F_objective(F = fn, n = 3L, G = gr), # 3 个目标变量
  types = c("C", "C", "I"), # 目标变量的类型
  bounds = V_bound(lb = c(-20, -20, -10), ub = c(20, 20, 10), nobj = 3L),
  maximum = FALSE # 求最小
)
nlp <- ROI_solve(op, solver = "auto", start = p0)
nlp$solution
```

目标函数在 $(4.49712, 9.147501, -4)$ 取得最小值 -86.72165

```{r}
fn(x = c(4.49712, 9.147501, -4))
```

#### 含复杂目标函数 {#complex-object-function}

下面这个目标函数比较复杂，约束条件也是非线性的

```{=tex}
\begin{equation*}
\begin{array}{l}
  \max_x \quad \frac{(\sin(2\pi x_1))^3 \sin(2\pi x_2)}{x_1^3 (x_1 + x_2)} \\
    s.t.\left\{ 
    \begin{array}{l}
     x_1^2 - x_2 + 1 \leq 0 \\
     1 - x_1 + (x_2 - 4)^2 \geq 0 \\
     0 \leq x_1, x_2 \leq 10
    \end{array} \right.
\end{array}
\end{equation*}
```
```{r}
# 目标函数
fn <- function(x) (sin(2*pi*x[1]))^3 * sin(2*pi*x[2])/(x[1]^3*(x[1] + x[2]))
# 目标函数的梯度
gr <- function(x) {
  numDeriv::grad(fn, c(x[1], x[2]))
}

hin <- function(x) {
  c(
    x[1]^2 - x[2] + 1,
    1 - x[1] + (x[2] - 4)^2
  )
}

hin.jac <- function(x) {
  matrix(c(
    2 * x[1], -1,
    -1, 2 * x[2]
  ),
  ncol = 2, byrow = TRUE
  )
}

# 初始值
p0 <- c(2, 5)
# 定义目标规划
op <- OP(
  objective = F_objective(F = fn, n = 2L, G = gr), # 2 个目标变量
  constraints = F_constraint(
    F = list(hin = hin),
    dir = c("<=", "<="),
    rhs = c(0, 0),
    # 不等式约束的雅可比
    J = list(hin.jac = hin.jac)
  ),
  bounds = V_bound(ld = 0, ud = 10, nobj = 2L),
  maximum = TRUE # 求最大
)
nlp <- ROI_solve(op, solver = "nloptr.isres", start = p0)
nlp$solution
nlp$objval
```

#### 含复杂约束条件 {#complex-constrained-function}

```{=tex}
\begin{equation*}
\begin{array}{l}
  \min_x \quad \exp(\sin(50\cdot x)) + \sin(60\cdot \exp(y)) + \sin(70\cdot\sin(x)) \\
         \qquad + \sin(\sin(80\cdot y)) - \sin(10\cdot (x +y)) + \frac{(x^2 + y^2)^{\sin(y)}}{4} \\
    s.t. \quad \left\{ 
    \begin{array}{l}
     x - \big((\cos(y))^x - x\big)^y = 0 \\
    -50 \leq x_1,x_2 \leq 50
    \end{array} \right.
\end{array}
\end{equation*}
```
Lingo 代码如下：

```         
Min = @exp(@sin(50 * x)) + @sin(60 * @exp(y)) + @sin(70 * @sin(x)) 
      + @sin(@sin(80 * y)) - @sin(10 * (x + y)) + (x^2 + y^2)^@sin(y) / 4;

x - (( @cos(y) )^x - x)^y = 0;

@bnd(-50, x, 50);
@bnd(-50, y, 50);
```

启用全局优化求解器，求解 14 分钟，在 $(0.08256372, 24.56510)$ 取得极小值 -2.863497。不启用全局优化器就没法解，Lingo 会报错，找不到最优解，勉强找到一个可行解 $(0.06082750, 44.12793)$，目标值为 -1.29816。

```{r}
fn <- function(x) {
  exp(sin(50 * x[1])) + sin(60 * exp(x[2])) +
    sin(70 * sin(x[1])) + sin(sin(80 * x[2])) -
    sin(10 * (x[1] + x[2])) + (x[1]^2 + x[2]^2)^(sin(x[2])) / 4
}
gr <- function(x){
  numDeriv::grad(fn, c(x[1], x[2]))
}
heq <- function(x){
  x[1] - ( (cos(x[2]))^x[1] - x[1] )^x[2]
}
heq.jac <- function(x){
  numDeriv::grad(heq, c(x[1], x[2]))
}

fn(x = c(0.06082750, 44.12793))
fn(x = c(1, 0))
heq(x = c(0.06082750, 44.12793))
heq(x = c(1, 0))
```

```{r}
# 定义目标规划
op <- OP(
  objective = F_objective(F = fn, n = 2L, G = gr), # 2 个目标变量
  constraints = F_constraint(
    F = list(heq = heq),
    dir = "==",
    rhs = 0,
    J = list(heq.jac = heq.jac)
  ),
  bounds = V_bound(ld = -50, ud = 50, nobj = 2L),
  maximum = FALSE # 求最小
)
```

nloptr.auglag 无法求解此优化问题

```{r,eval=FALSE}
nlp <- ROI_solve(op, solver = "nloptr.auglag", start = c(1, 0))
nlp$solution
```

调 nloptr.isres 求解器，每次执行都会得到不同的局部最优解

```{r}
nlp <- ROI_solve(op, solver = "nloptr.isres", start = c(1, 0))
nlp$solution
nlp$objval
```

比如下面三组

```{r}
fn(x = c(40.95941, 41.52914))
heq(x = c(40.95941, 41.52914))

fn(x = c(-21.88091, 28.96994))
heq(x = c(-21.88091, 28.96994))

fn(x = c(-49.921967437, 4.8499336803))
heq(x = c(-49.921967437, 4.8499336803))
```
