# 数值优化 {#Numerical-Optimization}

> 数值微分、，带约束与无约束，多元函数优化，带约束和无约束，整数优化
凸优化 [Anqi Fu](https://web.stanford.edu/~anqif/) 开发的 [CVXR](https://github.com/anqif/CVXR)
[Jelmer Ypma](https://www.ucl.ac.uk/~uctpjyy/nloptr.html) 开发的 [nloptr](https://github.com/jyypma/nloptr) 和 Berwin A. Turlach 开发的 [quadprog](https://CRAN.R-project.org/package=quadprog)

## 一元非线性优化 {#One-Dimensional-Optimization}

复合函数求极值

$$
g(x) = \int_{0}^{x} -\sqrt{t}\exp(-t^2) dt, \\
f(y) = \int_{0}^{y} g(s) \exp(-s) ds
$$

```{r}
g <- function(x) {
  integrate(function(t) {
    -sqrt(t) * exp(-t^2)
  }, lower = 0, upper = x)$value
}

f <- function(y) {
  integrate(function(s) {
    Vectorize(g, "x")(s) * exp(-s)
  }, lower = 0, upper = y)$value
}

optimize(f, interval = c(10, 100), maximum = FALSE)
```

计算积分的时候，输入了一系列 s 值，参数是向量，而函数 g 只支持输入参数是单个值，`g(c(1,2))` 则会报错

```{r}
g(1)
```

## 多元无约束非线性优化

[GA](https://github.com/luca-scr/GA) 实现遗传算法

## 凸二次规划 {#Strictly-Convex-Quadratic-Program}

在 R 中使用 quadprog 包求解二次规划[^intro-quadprog]，而 ipoptr 包可用来求解一般的非线性约束的非线性规划[^intro-ipoptr]，quadprogXT 包用来求解带绝对值约束的二次规划，pracma 包提供 quadprog 函数就是对 quadprog 包的 solve.QP 进行封装，使得调用风格更像 Matlab 而已。quadprog 包实现了 Goldfarb and Idnani (1982, 1983) 提出的对偶方法，主要用来求解带线性约束的严格凸二次规划问题。

$$\min(-d^{T}b+1/2b^{T}Db), A^{T}b \geq b_{0}$$

```{r,echo=TRUE,eval=FALSE}
solve.QP(Dmat, dvec, Amat, bvec, meq = 0, factorized = FALSE)
```

参数 `Dmat`、`dvec`、`Amat`、`bvec` 分别对应二次规划问题中的 $D,d,A,b_{0}$ 

现在有如下二次规划问题

$$
D = 2* \begin{bmatrix}1 & -1/2\\
-1/2 & 1
\end{bmatrix},
d = (-3,2),
A = \begin{bmatrix}1 & 1\\
-1 & 1 \\
0  & -1
\end{bmatrix},
b_{0} = (2,-2,-3)
$$

上述二次规划问题的可行域如图所示

```{r feasible-region,echo=TRUE,fig.cap="可行域"}
plot(0, 0,
  xlim = c(-2, 5.5), ylim = c(-1, 3.5), type = "n",
  xlab = "x", ylab = "y", main = "Feasible Region"
)
polygon(c(2, 5, -1), c(0, 3, 3), border = TRUE, lwd = 2, col = "gray")
```

quadprog 包的 `solve.QP` 函数求解二次规划

```{r,echo=TRUE}
library(quadprog)
Dmat <- 2 * matrix(c(1, -1 / 2, -1 / 2, 1), nrow = 2, byrow = TRUE)
dvec <- c(-3, 2)
A <- matrix(c(1, 1, -1, 1, 0, -1), ncol = 2, byrow = TRUE)
bvec <- c(2, -2, -3)
Amat <- t(A)
sol <- solve.QP(Dmat, dvec, Amat, bvec, meq = 0)
sol
```

在可行域上画出等高线，表示目标解的位置，图中红点表示无约束下的解，黄点表示线性约束下的解

```{r,echo=TRUE,fig.cap="无约束和有约束条件下的解",fig.asp=.8}
qp_sol <- sol$solution # 二次规划的解
uc_sol <- sol$unconstrained.solution # 无约束情况下的解
# 画图
library(lattice)
x <- seq(-2, 5.5, length.out = 500)
y <- seq(-1, 3.5, length.out = 500)
grid <- expand.grid(x = x, y = y)
grid$z <- with(grid, x^2 + y^2 - x * y + 3 * x - 2 * y + 4)
levelplot(z ~ x * y, grid,
  cuts = 40,
  panel = function(...) {
    panel.levelplot(...)
    panel.polygon(c(2, 5, -1), c(0, 3, 3),
      border = TRUE,
      lwd = 2, col = "transparent"
    )
    panel.points(c(uc_sol[1], qp_sol[1]),
      c(uc_sol[2], qp_sol[2]),
      lwd = 5, col = c("red", "yellow"), pch = 19
    )
  },
  colorkey = TRUE,
  col.regions = terrain.colors(40)
)
```	

可行域 `polypath` 线性约束 非线性约束如何

## 对数似然 {#sec:log-lik}

```{r}
set.seed(1234)
n <- 20 # 随机数的个数
x <- rexp(n, rate = 5) # 服从指数分布的随机数
m <- 40 # 网格数
mu <- seq(mean(x) - 1.5 * sd(x) / sqrt(n),
          mean(x) + 1.5 * sd(x) / sqrt(n),
          length.out = m
)
sigma <- seq(0.8 * sd(x), 1.5 * sd(x), length.out = m)
tmp <- expand.grid(x = mu, y = sigma)
loglikelihood <- function(b) -sum(dnorm(x, b[1], b[2], log = TRUE))
pp <- apply(tmp, 1, loglikelihood)
z <- matrix(pp, m, m)
nbcol <- 100
color <- hcl.colors(nbcol)
zfacet <- z[-1, -1] + z[-1, -m] + z[-m, -1] + z[-m, -m]
facetcol <- cut(zfacet, nbcol)

# cairo_pdf(file = "log-lik.pdf",width = 6,height = 5)
par(mar = c(0.1, 2, 0.1, 0.1))
persp(mu, sigma, z,
      xlab = "\n \u03bc", ylab = "\n \u03c3",
      zlab = "\n log-likelihood",
      border = NA,
      ticktype = "simple",
      col = color[facetcol],
      theta = 50, phi = 25,
      r = 60, d = 0.1, expand = .6,
      ltheta = 90, lphi = 180,
      shade = 0.1, nticks = 5 # , box = TRUE,axes = TRUE
)
# 添加极大值点
# 除指数分布外，还有正态、二项、泊松分布观察其似然曲面的特点，都是单峰，有唯一极值点
# 再考虑正态混合模型的似然曲面
# dev.off()
# ```{r log-lik,fig.cap="对数似然函数曲面",fig.asp=1,out.width="70%",dev="png",dev.args=list(type="cairo", bg = "transparent"), dpi = 300}
# 
# ```
# Sys.setenv(R_GSCMD = "C:/Program Files/gs/gs9.26/bin/gswin64c.exe")
# embedFonts(file = 'log-lik.pdf',outfile = 'log-lik-emfont.pdf',
#            fontpaths = system.file("fonts", package = "fontcm"))

```


[^intro-quadprog]: https://rwalk.xyz/solving-quadratic-progams-with-rs-quadprog-package/
[^intro-ipoptr]: https://www.ucl.ac.uk/~uctpjyy/ipoptr.html


## 微分方程 {#sec:non-linear-tseries}


```{r,eval=FALSE}
library(nonlinearTseries)
library(plot3D)
lor <- lorenz(do.plot = F)

scatter3D(lor$x, lor$y, lor$z,
  ann = FALSE, col = terrain.colors(25),
  type = "o", cex = 0.3,
  colkey = FALSE, box = FALSE
)
```

