# 数值优化 {#chap:numerical-optimization}

R 语言提供了相当多的优化求解器，比较完整的概览见[优化视图](https://CRAN.R-project.org/view=Optimization)。 本章介绍一些常用的优化算法及其R实现，涵盖线性规划、整数规划、二次规划、非线性规划等。商业的优化求解器的介绍见 [MOSEK 优化材料](https://docs.mosek.com/9.2/rmosek/optimization-tutorials.html)、
Matlab 优化工具箱 [Optimization Toolbox User’s Guide](https://ww2.mathworks.cn/help/releases/R2021a/pdf_doc/optim/optim.pdf)。

Berwin A. Turlach 开发的 [quadprog](https://CRAN.R-project.org/package=quadprog) 主要用于求解二次规划问题。[Anqi Fu](https://web.stanford.edu/~anqif/) 开发的 [CVXR](https://github.com/anqif/CVXR) 可解很多凸优化问题 [@CVXR2020]，详见网站 <https://cvxr.rbind.io/>，[Jelmer Ypma](https://www.ucl.ac.uk/~uctpjyy/nloptr.html) 开发的 [nloptr](https://github.com/jyypma/nloptr) 可解无约束和有约束的非线性规划问题 [@nloptr]，[GPareto](https://github.com/mbinois/GPareto) 求解多目标优化问题，帕雷托前沿优化和估计[@GPareto2019]。[igraph](https://github.com/igraph/igraph/) 可以用来解决最短路径、最大网络流、最小生成树等图优化相关的问题。 <https://palomar.home.ece.ust.hk/MAFS6010R_lectures/Rsession_solvers.html> 提供了一般的求解器介绍。ROI 包力图统一各个求解器的调用接口，打造一个优化算法的基础设施平台。@ROI2020 详细介绍了目前优化算法发展情况及 R 社区提供的优化能力。[GA](https://github.com/luca-scr/GA) 包实现了遗传算法，支持连续和离散的空间搜索，可以并行 [@GA2013;@GA2017]，是求解 TSP 问题的重要方法。NMOF 包实现了差分进化、遗传算法、粒子群算法、模拟退火算法等启发式优化算法，还提供网格搜索和贪婪搜索工具，@NMOF2019 提供了详细的介绍。@Nash2014 总结了 R 语言环境下最优化问题的最佳实践。[RcppEnsmallen](https://github.com/coatless/rcppensmallen) 数值优化
通用标准的优化方法，前沿最新的优化方法，包含小批量/全批量梯度下降技术、无梯度优化器，约束优化技术。[RcppNumerical](https://github.com/yixuan/RcppNumerical) 无约束数值优化，一维/多维数值积分。

谷歌开源的运筹优化工具 [or-tools](https://github.com/google/or-tools) 提供了约束优化、线性优化、混合整数优化、装箱和背包算法、TSP（Traveling Salesman Problem）、VRP（Vehicle Routing Problem）、图算法（最短路径、最小成本流、最大流等）等算法和求解器。「运筹OR帷幄」社区开源的 [线性规划](https://github.com/Operations-Research-Science/Ebook-Linear_Programming) 一书值得一看。

<!-- 尽量都用一个求解器来介绍 nloptr，花一个较大篇幅单独介绍各个优化器，给出推荐优化器求解器 -->

```{r optim-solvers,echo=TRUE}
# 加载 ROI 时不要自动加载插件
Sys.setenv(ROI_LOAD_PLUGINS = FALSE)
library(lpSolve)    # 线性规划求解器
library(ROI)        # 优化工具箱
library(ROI.plugin.alabama)  # 注册 alabama 求解器
library(ROI.plugin.nloptr)   # 注册 nloptr 求解器
library(ROI.plugin.lpsolve)  # 注册 lpsolve 求解器
library(ROI.plugin.quadprog) # 注册 quadprog 求解器
library(lattice)    # 图形绘制
library(kernlab)    # 优化问题和机器学习的关系
```



## 线性规划 {#sec:linear-programming}

[clpAPI](https://cran.r-project.org/package=clpAPI) 线性规划求解器。[glpk](https://www.gnu.org/software/glpk/) 的两个 R 接口 -- [glpkAPI](https://cran.r-project.org/package=glpkAPI) 和
[Rglpk](https://CRAN.R-project.org/package=Rglpk) 提供线性规划和混合整数规划的求解能力。[lp_solve](http://lpsolve.sourceforge.net/) 的两个 R 接口 --
[lpSolveAPI](https://cran.r-project.org/package=lpSolveAPI) 和 [lpSolve](https://github.com/gaborcsardi/lpSolve) 也提供类似的能力。[ompr](https://github.com/dirkschumacher/ompr) 求解混合整数线性规划问题。

举个例子，如下

\begin{equation*}
\begin{array}{l}
  \min_x \quad -6x_1 -5x_2 \\
    s.t.\left\{ 
    \begin{array}{l}
    x_1  + 4x_2 & \leq 16\\
    6x_1 + 4x_2 & \leq 28\\
    2x_1 - 5x_2 & \leq 6
    \end{array} \right.
\end{array}
\end{equation*}

写成矩阵形式

\begin{equation*}
\begin{array}{l}
\min_x \quad
  \begin{bmatrix}
  -6  \\
  -5
  \end{bmatrix}
  ^{T} x \\
s.t.\left\{ 
 \begin{array}{l}
  \begin{bmatrix}
  1 & 4  \\
  6 & 4  \\
  2 & -5 
  \end{bmatrix}
  x \leq
  \begin{bmatrix}
   16 \\
   28 \\
   6
  \end{bmatrix}
 \end{array} \right.
\end{array} 
\end{equation*}

对应成 R 代码如下

```{r}
# lpSolve 添加约束条件
library(lpSolve)
# 目标
f.obj <- c(-6, -5)
# 约束
f.con <- matrix(c(1, 4, 6, 4, 2, -5), nrow = 3, byrow = TRUE)
# 方向
f.dir <- c("<=", "<=", "<=")
# 右手边
f.rhs <- c(16, 28, 6)
res <- lp("min", f.obj, f.con, f.dir, f.rhs)
res$objval
res$solution
```

## 整数规划 {#sec:integer-programming}

### 一般整数规划 {#common-integer-programming}

\begin{equation*}
\begin{array}{l}
  \max_x \quad 0.2x_1 + 0.6x_2 \\
    s.t.\left\{ 
    \begin{array}{l}
    5x_1  + 3x_2 \leq 250\\
    -3x_1 + 2x_2 \leq 4\\
    x_1,x_2 \geq 0, \quad x_1,x_2 \in \mathbb{Z}
    \end{array} \right.
\end{array}
\end{equation*}


```{r}
# 目标
f.obj <- c(0.2, 0.6)
# 约束
f.con <- matrix(c(5, 3, -3, 2), nrow = 2, byrow = TRUE)
# 方向
f.dir <- c("<=", "<=")
# 右手边
f.rhs <- c(250, 4)
# 限制两个变量都是整数
res <- lp("max", f.obj, f.con, f.dir, f.rhs, int.vec=1:2)
res$objval
res$solution
```

### 0-1 整数规划 {#binary-integer-programming}

\begin{equation*}
\begin{array}{l}
  \max_x \quad 0.2x_1 + 0.6x_2 \\
    s.t.\left\{ 
    \begin{array}{l}
    5x_1  + 3x_2 \leq 250\\
    -3x_1 + 2x_2 \leq 4\\
    x_1,x_2 \in \{0,1\}
    \end{array} \right.
\end{array}
\end{equation*}

```{r}
# 目标
f.obj <- c(0.2, 0.6)
# 约束
f.con <- matrix(c(5, 3, -3, 2), nrow = 2, byrow = TRUE)
# 方向
f.dir <- c("<=", "<=")
# 右手边
f.rhs <- c(250, 4)
# 限制两个变量都是0-1整数
res <- lp("max", f.obj, f.con, f.dir, f.rhs, int.vec=1:2, all.bin = TRUE)
res$objval
res$solution
```

### 混合整数规划 {#mixed-integer-programming}

一部分变量要求是整数

\begin{equation*}
\begin{array}{l}
  \max_x \quad 3x_1 + 7x_2 - 12x_3 \\
    s.t.\left\{ 
    \begin{array}{l}
    5x_1 + 7x_2 + 2x_3 \leq 61\\
    3x_1 + 2x_2 - 9x_3 \leq 35\\
    x_1 + 3x_2 + x_3 \leq 31\\
    x_1,x_2 \geq 0, \quad x_2, x_3 \in \mathbb{Z}, \quad x_3 \in [-10, 10]
    \end{array} \right.
\end{array}
\end{equation*}

矩阵形式如下

\begin{equation*}
\begin{array}{l}
\min_x \quad
  \begin{bmatrix}
  3  \\
  7  \\
  -12
  \end{bmatrix}
  ^{T} x \\
s.t.\left\{ 
 \begin{array}{l}
  \begin{bmatrix}
  5 & 7 & 2 \\
  3 & 2 & -9\\
  1 & 3 & 1
  \end{bmatrix}
  x \leq
  \begin{bmatrix}
   61 \\
   35 \\
   31
  \end{bmatrix}
 \end{array} \right.
\end{array} 
\end{equation*}


```{r}
op <- OP(
  objective = L_objective(c(3, 7, -12)),
  # 指定变量类型：第1个变量是连续值，第2、3个变量是整数
  types = c("C", "I", "I"),
  constraints = L_constraint(
    L = matrix(c(
      5, 7, 2,
      3, 2, -9,
      1, 3, 1
    ), ncol = 3, byrow = TRUE),
    dir = c("<=", "<=", "<="),
    rhs = c(61, 35, 31)
  ),
  # 添加约束：第3个变量的下、上界分别是 -10 和 10
  bounds = V_bound(li = 3, ui = 3, lb = -10, ub = 10, nobj = 3),
  maximum = TRUE
)
op
res <- ROI_solve(op, solver = "lpsolve")
res$solution
res$objval
```

## 二次规划 {#sec:quadratic-programming}

### 凸二次规划 {#sec:strictly-convex-quadratic-program}

[^intro-quadprog]: https://rwalk.xyz/solving-quadratic-progams-with-rs-quadprog-package/

在 R 中使用 **quadprog** [@quadprog2019] 包求解二次规划[^intro-quadprog]，**quadprogXT** 包用来求解带绝对值约束的二次规划，**pracma** [@pracma2021]包提供 `quadprog()` 函数就是对 **quadprog** 包的 `solve.QP()` 进行封装，调用风格更像 Matlab。**quadprog** 包实现了 Goldfarb and Idnani (1982, 1983) 提出的对偶方法，主要用来求解带线性约束的严格凸二次规划问题。quadprog 求解的二次型的形式如下：

$$\min_b - d^{\top}b +\frac{1}{2}b^{\top}Db , \quad A^{\top}b \geq b_{0}$$

```{r,echo=TRUE,eval=FALSE}
solve.QP(Dmat, dvec, Amat, bvec, meq = 0, factorized = FALSE)
```

参数 `Dmat`、`dvec`、`Amat`、`bvec` 分别对应二次规划问题中的 $D,d,A,b_{0}$。下面举个二次规划的具体例子

$$
D = \begin{bmatrix}2 & -1\\
-1 & 2
\end{bmatrix}, \quad
d = (-3,2), \quad
A = \begin{bmatrix}1 & 1\\
-1 & 1 \\
0  & -1
\end{bmatrix}, \quad
b_{0} = (2,-2,-3)
$$
即目标函数 $$Q(x,y) = x^2 + y^2 -xy+3x-2y+4$$
它的可行域如图\@ref(fig:feasible-region)所示

```{r feasible-region, fig.cap="可行域", fig.width=4.5, fig.height=4}
plot(0, 0,
  xlim = c(-2, 5.5), ylim = c(-1, 3.5), type = "n",
  xlab = "x", ylab = "y", main = "Feasible Region"
)
polygon(c(2, 5, -1), c(0, 3, 3), border = TRUE, lwd = 2, col = "gray")
```

调用 **quadprog** 包的 `solve.QP()` 函数求解此二次规划问题

```{r}
library(quadprog)
Dmat <- matrix(c(2, -1, -1, 2), nrow = 2, byrow = TRUE)
dvec <- c(-3, 2)
A <- matrix(c(1, 1, -1, 1, 0, -1), ncol = 2, byrow = TRUE)
bvec <- c(2, -2, -3)
Amat <- t(A)
sol <- solve.QP(Dmat = Dmat, dvec = dvec, Amat = Amat, bvec = bvec)
sol
```

ROI 默认的二次规划的标准形式为 $\frac{1}{2}x^{\top}Qx + a^{\top}x$，在传递参数值的时候注意和上面的区别。

```{r}
library(ROI)
op <- OP(
  objective = Q_objective(Q = Dmat, L = -dvec),
  constraints = L_constraint(A, rep(">=", 3), bvec),
  maximum = FALSE # 默认求最小
)
nlp <- ROI_solve(op, solver = "nloptr.slsqp", start = c(1, 2))
nlp$objval
nlp$solution
```

对变量 $x$ 添加整型约束，原二次规划即变成混合整数二次规划 （Mixed Integer Quadratic Programming，简称 MIQP）

```{r,eval=FALSE}
# 目前开源的求解器都不能处理 MIQP 问题
op <- OP(
  objective = Q_objective(Q = Dmat, L = -dvec),
  constraints = L_constraint(A, rep(">=", 3), bvec),
  types = c("I", "C"),
  maximum = FALSE # 默认求最小
)
nlp <- ROI_solve(op, solver = "nloptr.slsqp", start = c(1, 2))
nlp$objval
nlp$solution
```

在可行域上画出等高线，标记目标解的位置，图中红点表示无约束下的解，黄点表示线性约束下的解

```{r quadprog,fig.cap="无约束和有约束条件下的解",fig.width=4.5,fig.height=4}
qp_sol <- sol$solution # 二次规划的解
uc_sol <- sol$unconstrained.solution # 无约束情况下的解
# 画图
library(lattice)
x <- seq(-2, 5.5, length.out = 500)
y <- seq(-1, 3.5, length.out = 500)
grid <- expand.grid(x = x, y = y)
# 二次规划的目标函数
grid$z <- with(grid, x^2 + y^2 - x * y + 3 * x - 2 * y + 4)
levelplot(z ~ x * y, grid,
  cuts = 40,
  panel = function(...) {
    panel.levelplot(...)
    panel.polygon(c(2, 5, -1), c(0, 3, 3),
      border = TRUE,
      lwd = 2, col = "transparent"
    )
    panel.points(
      c(uc_sol[1], qp_sol[1]),
      c(uc_sol[2], qp_sol[2]),
      lwd = 5, col = c("red", "yellow"), pch = 19
    )
  },
  colorkey = TRUE,
  col.regions = terrain.colors(40)
)
```


### 半正定二次优化 {#subsec:semidefinite-optimization}

kernlab 提供基于核的机器学习方法，可用于分类、回归、聚类、异常检测、分位回归、降维等场景，包含支撑向量机、谱聚类、核PCA、高斯过程和二次规划求解器，将优化方法用于机器学习，展示二者的关系。

R 包 kernlab 的函数 `ipop()` 实现内点法可以求解半正定的二次规划问题，对应到上面的例子，就是要求 $A \geq 0$，而 R 包 quadprog 只能求解正定的二次规划问题，即要求 $A > 0$。

以二分类问题为例，采用 SMO (Sequential Minimization Optimization) 求解器，将 SVM 的二次优化问题分解。

```{r toy-binary,fig.width=5.5,fig.height=5,fig.cap="二分类问题"}
library(kernlab)
set.seed(123)
x <- rbind(matrix(rnorm(120), 60, 2), matrix(rnorm(120, mean = 3), 60, 2))
y <- matrix(c(rep(1, 60), rep(-1, 60)))
svp <- ksvm(x, y, type = "C-svc")
plot(svp, data = x)
```

## 非线性规划 {#sec:nonlinear-programming}

开源的非线性优化求解器，推荐使用 nloptr，它支持全局优化，同时推荐 ROI，它有统一的接口函数。

### 一元非线性优化 {#sec:one-dimensional-optimization}

复合函数求极值

$$
g(x) = \int_{0}^{x} -\sqrt{t}\exp(-t^2) \mathrm{dt}, \quad f(y) = \int_{0}^{y} g(s) \exp(-s) \mathrm{ds}
$$

```{r}
g <- function(x) {
  integrate(function(t) {
    -sqrt(t) * exp(-t^2)
  }, lower = 0, upper = x)$value
}

f <- function(y) {
  integrate(function(s) {
    Vectorize(g, "x")(s) * exp(-s)
  }, lower = 0, upper = y)$value
}

optimize(f, interval = c(10, 100), maximum = FALSE)
```

计算积分的时候，输入了一系列 s 值，参数是向量，而函数 g 只支持输入参数是单个值，`g(c(1,2))` 则会报错

```{r}
g(1)
```

### 非线性无约束优化 {#sec:nonlinear-unconstrained-optimization}

<!-- ?nlm -->

#### Himmelblau 函数 {#himmelblau}

Himmelblau 函数是一个多摸函数，常用于比较优化算法的优劣。

$$f(x,y) = (x_1^2 + x_2 -11)^2 + (x_1 + x_2^2 -7)^2$$
它在四个位置取得一样的极小值，分别是 $f(-3.7793, -3.2832) = 0$，$f(-2.8051, 3.1313) = 0$，$f(3, 2) = 0$，$f(3.5844, -1.8481) = 0$。函数图像见图 \@ref(fig:himmelblau)。

```{r himmelblau,fig.cap="Himmelblau 函数图像",fig.width=5.5,fig.height=5}
# 目标函数
fn <- function(x) {
   (x[1]^2 + x[2] - 11)^2 + (x[1] + x[2]^2 - 7)^2
}

df <- expand.grid(
  x = seq(-5, 5, length = 101),
  y = seq(-5, 5, length = 101)
)

df$fnxy = apply(df, 1, fn)

library(lattice)
# 减少三维图形的边空
lattice.options(
  layout.widths = list(
    left.padding = list(x = -.6, units = "inches"),
    right.padding = list(x = -1.0, units = "inches")
  ),
  layout.heights = list(
    bottom.padding = list(x = -.8, units = "inches"),
    top.padding = list(x = -1.0, units = "inches")
  )
)

wireframe(
  data = df, fnxy ~ x * y,
  shade = TRUE, drape = FALSE,
  xlab = expression(x[1]), 
  ylab = expression(x[2]), 
  zlab = list(expression(italic(f) ~ group("(", list(x[1], x[2]), ")")), rot = 90),
  scales = list(arrows = FALSE, col = "black"),
  par.settings = list(axis.line = list(col = "transparent")),
  screen = list(z = -240, x = -70, y = 0)
)
```

```{r}
# 梯度函数
gr <- function(x) {
  numDeriv::grad(fn, c(x[1], x[2])) 
}
optim(par = c(-1.2, 1), fn = fn, gr = gr, method = "BFGS")
```

#### Rosenbrock 函数 {#rosenbrock}

[香蕉函数](https://en.wikipedia.org/wiki/Rosenbrock_function) 定义如下：

$$f(x,y) = 100 (x_2 -x_1^2)^2 + (1 - x_1)^2$$

```{r rosenbrock,fig.cap="香蕉函数图像",fig.width=5.5,fig.height=5}
fn <- function(x) {
  (100 * (x[2] - x[1]^2)^2 + (1 - x[1])^2)
}

df <- expand.grid(
  x = seq(-2.5, 2.5, length = 101),
  y = seq(-2.5, 2.5, length = 101)
)
df$fnxy = apply(df, 1, fn)

wireframe(
  data = df, fnxy ~ x * y,
  shade = TRUE, drape = FALSE,
  xlab = expression(x[1]), 
  ylab = expression(x[2]), 
  zlab = list(expression(italic(f) ~ group("(", list(x[1], x[2]), ")")), rot = 90),
  scales = list(arrows = FALSE, col = "black"),
  par.settings = list(axis.line = list(col = "transparent")),
  screen = list(z = 120, x = -70, y = 0)
)
```

```{r}
# 梯度函数
gr <- function(x) {
  numDeriv::grad(fn, c(x[1], x[2])) 
}
optim(par = c(-1.2, 1), fn = fn, gr = gr, method = "BFGS")
```

```{r}
op <- OP(
  objective = F_objective(fn, n = 2L, G = gr),
  bounds = V_bound(ld = -3, ud = 3, nobj = 2L)
)
nlp <- ROI_solve(op, solver = "nloptr.lbfgs", start = c(-1.2, 1))
nlp$objval
nlp$solution
```

#### Ackley 函数 {#ackley}


Ackley 函数是一个非凸函数，有大量局部极小值点，获取全局极小值点是一个比较有挑战的事。它的 $n$ 维形式如下：
$$f(x) = - a \mathrm{e}^{-b\sqrt{\frac{1}{n}\sum_{i=1}^{n}x_{i}^{2}}} - \mathrm{e}^{\frac{1}{n}\sum_{i=1}^{n}\cos(cx_i)} + a + \mathrm{e}$$
其中，$a = 20, b = 0.2, c = 2\pi$，对 $\forall i = 1,2,\cdots, n$，$x_i \in [-10, 10]$，$f(x)$ 在 $x^{\star} = (0,0,\cdot,0)$ 取得全局最小值 $f(x^{\star}) = 0$，二维图像如图 \@ref(fig:ackley)。

```{r ackley, fig.cap="二维 Ackley 函数图像", fig.width=5.5, fig.height=5}
fn <- function(x, a = 20, b = 0.2, c = 2 * pi) {
  mean1 <- mean(x^2)
  mean2 <- mean(cos(c * x))
  -a * exp(-b * sqrt(mean1)) - exp(mean2) + a + exp(1)
}

df <- expand.grid(
  x = seq(-10, 10, length.out = 201),
  y = seq(-10, 10, length.out = 201)
)

df$fnxy = apply(df, 1, fn)

wireframe(
  data = df, fnxy ~ x * y,
  shade = TRUE, drape = FALSE,
  xlab = expression(x[1]), 
  ylab = expression(x[2]), 
  zlab = list(expression(italic(f) ~ group("(", list(x[1], x[2]), ")")), rot = 90),
  scales = list(arrows = FALSE, col = "black"),
  par.settings = list(axis.line = list(col = "transparent")),
  screen = list(z = 120, x = -70, y = 0)
)
```

以 10 维的 Ackley 函数为例，先试一下普通的局部优化算法 --- Nelder–Mead 算法，选择初值 $(2,2,\cdots,2)$ ，看下效果，再与全局优化算法比较。

```{r}
op <- OP(
  objective = F_objective(fn, n = 10L),
  bounds = V_bound(ld = -10, ud = 10, nobj = 10L)
)

nlp <- ROI_solve(op, solver = "nloptr.neldermead", start = rep(2, 10))
nlp$solution
nlp$objval
```

可以说完全没有优化效果，已经陷入局部极小值。根据[nloptr 全局优化算法](https://nlopt.readthedocs.io/en/latest/NLopt_Algorithms/#global-optimization)的介绍，这里采用 directL 算法，因为是全局优化，不用选择初值。

```{r}
# 调全局优化器
nlp <- ROI_solve(op, solver = "nloptr.directL")
nlp$solution
nlp$objval
```
```{r}
fn(x = c(2, 2))
fn(x = rep(2, 10))
```

#### Radistrigin 函数 {#radistrigin}

这里，还有另外一个例子，Radistrigin 函数也是多摸函数

$$f(\mathsf{x})= \sum_{i=1}^{n}\big(x_i^2 - 10 \cos(2\pi x_i) + 10\big)$$

```{r radistrigin, fig.cap="Radistrigin 函数", fig.width=5.5, fig.height=5}
fn <- function(x) {
  sum(x^2 - 10 * cos(2 * pi * x) + 10)
}

df <- expand.grid(
  x = seq(-4, 4, length.out = 201),
  y = seq(-4, 4, length.out = 201)
)

df$fnxy = apply(df, 1, fn)

wireframe(
  data = df, fnxy ~ x * y,
  shade = TRUE, drape = FALSE,
  xlab = expression(x[1]), 
  ylab = expression(x[2]), 
  zlab = list(expression(italic(f) ~ group("(", list(x[1], x[2]), ")")), rot = 90),
  scales = list(arrows = FALSE, col = "black"),
  par.settings = list(axis.line = list(col = "transparent")),
  screen = list(z = 120, x = -65, y = 0)
)
```

设置 10 维 的优化

```{r}
op <- OP(
  objective = F_objective(fn, n = 10L),
  bounds = V_bound(ld = -50, ud = 50, nobj = 10L)
)
```

调全局优化器求解非凸优化问题

```{r}
nlp <- ROI_solve(op, solver = "nloptr.directL")
nlp$solution
nlp$objval
```

#### 超级复杂函数 {#super-complex-function}

有如下复杂的目标函数

\begin{equation*}
\begin{array}{l}
  \min_x \quad \cos(x_1)\cos(x_2) - \sum_{i=1}^{5}\Big( (-1)^i \cdot i \cdot 2 \cdot \exp\big(-500 \cdot ( (x_1 - i \cdot 2)^2 + (x_2 - i\cdot 2)^2 ) \big) \Big) \\
    s.t. \quad -50 \leq x_1, x_2 \leq 50
\end{array}
\end{equation*}


```{r}
subfun <- function(i, m) {
  (-1)^i * i * 2 * exp(-500 * ((m[1] - i * 2)^2 + (m[2] - i * 2)^2))
}

fn <- function(x) {
  cos(x[1]) * cos(x[2]) - sum(mapply(FUN = subfun, i = 1:5, MoreArgs = list(m = x)))
}
```

目标函数的图像见图 \@ref(fig:super-function)，搜索区域 $[-50, 50] \times [-50, 50]$ 内几乎没有变化的梯度，给寻优过程带来很大困难。

```{r super-function,fig.cap="函数图像",fig.width=5.5,fig.height=5}
df <- expand.grid(
  x = seq(-50, 50, length.out = 101),
  y = seq(-50, 50, length.out = 101)
)

df$fnxy = apply(df, 1, fn)

wireframe(
  data = df, fnxy ~ x * y,
  shade = TRUE, drape = FALSE,
  xlab = expression(x[1]), 
  ylab = expression(x[2]), 
  zlab = list(expression(italic(f) ~ group("(", list(x[1], x[2]), ")")), rot = 90),
  scales = list(arrows = FALSE, col = "black"),
  par.settings = list(axis.line = list(col = "transparent")),
  screen = list(z = 120, x = -65, y = 0)
)
```

将区域 $[0, 12] \times [0, 12]$ 的图像绘制出来，不难发现，有不少局部陷阱。

```{r zoom-super-function,fig.cap="局部放大函数图像",fig.width=5.5,fig.height=5}
df <- expand.grid(
  x = seq(0, 12, length.out = 201),
  y = seq(0, 12, length.out = 201)
)

df$fnxy = apply(df, 1, fn)

wireframe(
  data = df, fnxy ~ x * y,
  shade = TRUE, drape = FALSE,
  xlab = expression(x[1]), 
  ylab = expression(x[2]), 
  zlab = list(expression(italic(f) ~ group("(", list(x[1], x[2]), ")")), rot = 90),
  scales = list(arrows = FALSE, col = "black"),
  par.settings = list(axis.line = list(col = "transparent")),
  screen = list(z = 120, x = -65, y = 0)
)
```

最优解在 $(7.999982, 7.999982)$ 取得，目标函数值为 -7.978832。

```{r}
fn(x = c(7.999982, 7.999982))
```

面对如此复杂的函数，调用全局优化器

```{r}
op <- OP(
  objective = F_objective(fn, n = 2L),
  bounds = V_bound(ld = -50, ud = 50, nobj = 2L)
)
nlp <- ROI_solve(op, solver = "nloptr.directL")
nlp$solution
nlp$objval
```

实际上，还是陷入局部最优解。

```
SETS:
P/1..5/;
Endsets
Min=@cos(x1) * @cos(x2) - @Sum(P(j): (-1)^j * j * 2 * @exp(-500 * ((x1 - j * 2)^2 + (x2 - j * 2)^2)));
@Bnd(-50, x1, 50);
@Bnd(-50, x2, 50);
```

Lingo 18.0 启用全局优化求解器后，在 $(x_1 = 7.999982, x_2 = 7.999982)$ 取得最小值 -7.978832。而默认未启用全局优化求解器的情况下，在 $(x_1 = 18.84956, x_2 = -40.84070)$ 取得局部极小值 -1.000000。


### 非线性约束优化 {#sec:nonlinear-constrained-optimization}

R 自带的函数 `nlminb()` 可求解箱式约束优化，`constrOptim()` 可求解线性不等式约束优化，下面主要介绍非线性约束的非线性优化问题。

#### 非线性严格不等式约束 {#strictly-inequality-constraints}

第一个例子，目标函数是非线性的，约束条件也是非线性的，非线性不等式约束不包含等号。

\begin{equation*}
\begin{array}{l}
  \min_x \quad (x_1 + 3x_2 + x_3)^2 + 4(x_1 - x_2)^2 \\
    s.t.\left\{ 
    \begin{array}{l}
     x_1 + x_2 + x_3 &= 1 \\
     6 x_2 + 4 x_3 - x_1^3 &> 3 \\
     x_1, x_2, x_3 > 0
    \end{array} \right.
\end{array}
\end{equation*}

::: {.rmdtip data-latex="{提示}"}

```{r,eval=FALSE}
# 目标函数
fn <- function(x) (x[1] + 3 * x[2] + x[3])^2 + 4 * (x[1] - x[2])^2
# 目标函数的梯度
gr <- function(x) {
  g <- rep(NA, 3)
  # 对 x[1] 求偏导
  g[1] <- 2 * (x[1] + 3 * x[2] + x[3]) + 8 * (x[1] - x[2]) 
  # 对 x[2] 求偏导
  g[2] <- 6 * (x[1] + 3 * x[2] + x[3]) - 8 * (x[1] - x[2])
  # 对 x[3] 求偏导
  g[3] <- 2 * (x[1] + 3 * x[2] + x[3])
  g
}
# 等式约束
heq <- function(x) {
  h <- rep(NA, 1)
  h[1] <- x[1] + x[2] + x[3] - 1
  h
}
# 等式约束的雅可比矩阵
# 这里只有一个等式约束，所以雅可比矩阵行数为 1
heq.jac <- function(x) {
  j <- matrix(NA, 1, length(x))
  j[1, ] <- c(1, 1, 1)
  j
}
# 不等式约束
# 要求必须是严格不等式，不能带等号，方向是 x > 0 
hin <- function(x) {
  h <- rep(NA, length(x))
  h[1] <- 6 * x[2] + 4 * x[3] - x[1]^3 - 3
  h[2] <- x[1]
  h[3] <- x[2]
  h[4] <- x[3]
  h
}
# 不等式约束的雅可比矩阵
# 其实是有 4 个不等式约束，包括 3 个变量，雅可比矩阵行数是 4
hin.jac <- function(x) {
  j <- matrix(NA, 4, length(x))
  j[1, ] <- c(-3 * x[1]^2, 6, 4)
  j[2, ] <- c(1, 0, 0)
  j[3, ] <- c(0, 1, 0)
  j[4, ] <- c(0, 0, 1)
  j
}
```

调用 **alabama** 包的求解器 

```{r,eval=FALSE}
library(numDeriv)
library(alabama)
set.seed(12)
# 初始值
p0 <- runif(3)
# 求目标函数的极小值
ans <- constrOptim.nl(
  par = p0, 
  # 目标函数
  fn = fn, 
  gr = gr, 
  # 等式约束
  heq = heq,
  heq.jac = heq.jac, 
  # 不等式约束
  hin = hin, 
  hin.jac = hin.jac,
  # 不显示迭代过程
  control.outer = list(trace = FALSE) 
)
ans
```

ans 是 `constrOptim.nl()` 返回的一个 list， convergence = 0 表示迭代成功收敛，value 表示目标函数在迭代终止时的取直，par 表示满足约束条件，成功收敛的情况下，目标函数的参数值，counts 表示迭代过程中目标函数及其梯度计算的次数。

```{r,eval=FALSE}
# 不提供梯度函数，照样可以求解
ans <- constrOptim.nl(par = p0, fn = fn, heq = heq, hin = hin)
```
:::

实际上，可以用 ROI 调用 alabama 的方式，这种方式可以简化目标函数梯度和约束条件的表示

```{r}
# 目标函数
fn <- function(x) (x[1] + 3 * x[2] + x[3])^2 + 4 * (x[1] - x[2])^2
# 目标函数的梯度
gr <- function(x) {
  c(
    2 * (x[1] + 3 * x[2] + x[3]) + 8 * (x[1] - x[2]),
    6 * (x[1] + 3 * x[2] + x[3]) - 8 * (x[1] - x[2]),
    2 * (x[1] + 3 * x[2] + x[3])
  )
}
heq <- function(x) {
  x[1] + x[2] + x[3]
}
heq.jac <- function(x) {
  c(1, 1, 1)
}
hin <- function(x) {
  6 * x[2] + 4 * x[3] - x[1]^3
}
hin.jac <- function(x) {
   c(-3 * x[1]^2, 6, 4)
}
```

通过 ROI 调用 alabama 求解器

```{r}
set.seed(2020)
# 初始值
p0 <- runif(3)
# 定义目标规划
op <- OP(
  objective = F_objective(F = fn, n = 3L, G = gr), # 4 个目标变量
  constraints = F_constraint(
    F = list(heq = heq, hin = hin),
    dir = c("==", ">"),
    rhs = c(1, 3),
    # 等式和不等式约束的雅可比
    J = list(heq.jac = heq.jac, hin.jac = hin.jac)
  ),
  bounds = V_bound(ld = 0, ud = +Inf, nobj = 3L),
  maximum = FALSE # 求最小
)
nlp <- ROI_solve(op, solver = "alabama", start = p0)
nlp$solution
nlp$objval
```

#### 非线性和箱式约束 {#box-constrained}

与上面的例子不同，下面这个例子的不等式约束包含等号，还有箱式约束，优化问题来源于[Ipopt 官网](https://coin-or.github.io/Ipopt/INTERFACES.html)，提供的初始值为 $x_0 = (1,5,5,1)$，最优解为 $x_{\star} = (1.00000000,4.74299963,3.82114998,1.37940829)$。优化问题的具体内容如下：

\begin{equation*}
\begin{array}{l}
  \min_x \quad x_1 x_4 (x_1 + x_2 + x_3) + x_3 \\
    s.t.\left\{ 
    \begin{array}{l}
     x_1^2 + x_2^2 + x_3^2 + x_4^2 = 40 \\
     x_1 x_2 x_3 x_4 \geq 25 \\
     1 \leq x_1, x_2, x_3, x_4 \leq 5
    \end{array} \right.
\end{array}
\end{equation*}

考虑用 ROI 调 nloptr 实现，看结果是否和例子一致，nloptr 支持不等式约束包含等号，支持箱式约束。

```{r}
# 一个 4 维的目标函数
fn <- function(x) {
  x[1] * x[4] * (x[1] + x[2] + x[3]) + x[3]
}
# 目标函数的梯度
gr <- function(x) {
  c(
    x[4] * (2 * x[1] + x[2] + x[3]), x[1] * x[4],
    x[1] * x[4] + 1, x[1] * (x[1] + x[2] + x[3])
  )
}
# 等式约束
heq <- function(x) {
  sum(x^2)
}
# 等式约束的雅可比
heq.jac <- function(x) {
  2 * c(x[1], x[2], x[3], x[4])
}
# 不等式约束
hin <- function(x) {
  prod(x)
}
# 不等式约束的雅可比
hin.jac <- function(x) {
  c(prod(x[-1]), prod(x[-2]), prod(x[-3]), prod(x[-4]))
}
# 定义目标规划
op <- OP(
  objective = F_objective(F = fn, n = 4L, G = gr), # 4 个目标变量
  constraints = F_constraint(
    F = list(heq = heq, hin = hin),
    dir = c("==", ">="),
    rhs = c(40, 25),
    # 等式和不等式约束的雅可比
    J = list(heq.jac = heq.jac, hin.jac = hin.jac)
  ),
  bounds = V_bound(ld = 1, ud = 5, nobj = 4L),
  maximum = FALSE # 求最小
)
```

```{r}
# 目标函数初始值
fn(c(1, 5, 5, 1))
# 目标函数最优值
fn(c(1.00000000, 4.74299963, 3.82114998, 1.37940829))
```

求解一般的非线性约束问题，求解器 nloptr.mma / nloptr.cobyla 仅支持非线性不等式约束，不支持等式约束，而 nlminb 只支持等式约束，因此，下面分别调用 nloptr.auglag、nloptr.slsqp 和 nloptr.isres 来求解上述优化问题。

```{r}
nlp <- ROI_solve(op, solver = "nloptr.auglag", start = c(1, 5, 5, 1))
nlp$solution
nlp$objval
```

```{r}
nlp <- ROI_solve(op, solver = "nloptr.slsqp", start = c(1, 5, 5, 1))
nlp$solution
nlp$objval
```

```{r}
nlp <- ROI_solve(op, solver = "nloptr.isres", start = c(1, 5, 5, 1))
nlp$solution
nlp$objval
```

可以看出，nloptr 提供的优化能力可以覆盖[Ipopt 求解器](https://github.com/coin-or/Ipopt)，推荐使用 nloptr.slsqp 求解器。

#### 含复杂目标函数 {#complex-object-function}

下面这个目标函数比较复杂，约束条件也是非线性的

\begin{equation*}
\begin{array}{l}
  \max_x \quad \frac{(\sin(2\pi x_1))^3 \sin(2\pi x_2)}{x_1^3 (x_1 + x_2)} \\
    s.t.\left\{ 
    \begin{array}{l}
     x_1^2 - x_2 + 1 \leq 0 \\
     1 - x_1 + (x_2 - 4)^2 \geq 0 \\
     1 \leq x_1, x_2 \leq 10
    \end{array} \right.
\end{array}
\end{equation*}


```{r}
# 目标函数
fn <- function(x) (sin(2*pi*x[1]))^3 * sin(2*pi*x[2])/(x[1]^3*(x[1] + x[2]))
# 目标函数的梯度
gr <- function(x) {
  numDeriv::grad(fn, c(x[1], x[2]))
}

hin <- function(x) {
  c(
    x[1]^2 - x[2] + 1,
    1 - x[1] + (x[2] - 4)^2
  )
}

hin.jac <- function(x) {
  matrix(c(
    2 * x[1], -1,
    -1, 2 * x[2]
  ),
  ncol = 2, byrow = TRUE
  )
}

# 初始值
p0 <- c(2, 5)
# 定义目标规划
op <- OP(
  objective = F_objective(F = fn, n = 2L, G = gr), # 2 个目标变量
  constraints = F_constraint(
    F = list(hin = hin),
    dir = c("<=", "<="),
    rhs = c(0, 0),
    # 不等式约束的雅可比
    J = list(hin.jac = hin.jac)
  ),
  bounds = V_bound(ld = 0, ud = 10, nobj = 2L),
  maximum = TRUE # 求最大
)
nlp <- ROI_solve(op, solver = "nloptr.isres", start = p0)
nlp$solution
nlp$objval
```

下面再给一个来自 [Octave 优化文档](https://octave.org/doc/v6.2.0/Nonlinear-Programming.html) 的示例，该优化问题包含多个非线性的等式约束。

\begin{equation*}
\begin{array}{l}
  \min_x \quad \mathrm{e}^{\prod_{i=1}^{5} x_i} - \frac{1}{2}(x_1^3 + x_2^3 + 1)^2 \\
    s.t.\left\{ 
    \begin{array}{l}
     \sum_{i=1}^{5}x_i^2 - 10 &= 0 \\
     x_2 x_3 - 5x_4 x_5 &= 0 \\
     x_1^3 + x_2^3 + 1 &= 0
    \end{array} \right.
\end{array}
\end{equation*}

```{r}
# 一个 5 维的目标函数
fn <- function(x) {
  exp(prod(x)) - 0.5 * (x[1]^3 + x[2]^3 + 1)^2
}
# 目标函数的梯度
gr <- function(x) {
  c(
    exp(prod(x))*prod(x[-1]) - 3*(x[1]^3 + x[2]^3 + 1)*x[1]^2,
    exp(prod(x))*prod(x[-2]) - 3*(x[1]^3 + x[2]^3 + 1)*x[2]^2,
    exp(prod(x))*prod(x[-3]), 
    exp(prod(x))*prod(x[-4]),
    exp(prod(x))*prod(x[-5])
  )
}
# 等式约束
heq <- function(x) {
  c(
    sum(x^2) - 10,
    x[2] * x[3] - 5 * x[4] * x[5],
    x[1]^3 + x[2]^3 + 1
  )
}
# 等式约束的雅可比
heq.jac <- function(x) {
  matrix(c(2 * x[1], 2 * x[2], 2 * x[3], 2 * x[4], 2 * x[5],
    0, x[3], x[2], -5 * x[5], -5 * x[4],
    3 * x[1]^2, 3 * x[2]^2, 0, 0, 0),
    ncol = 5, byrow = TRUE
  )
}
```

```{r}
# 定义目标规划
op <- OP(
  objective = F_objective(F = fn, n = 5L, G = gr), # 5 个目标变量
  constraints = F_constraint(
    F = list(heq = heq),
    dir = "==",
    rhs = 0,
    # 等式的雅可比
    J = list(heq.jac = heq.jac)
  ),
  bounds = V_bound(ld = -Inf, ud = Inf, nobj = 5L),
  maximum = FALSE # 求最小
)
```

调用 SQP（序列二次规划） 求解器

```{r}
nlp <- ROI_solve(op, solver = "nloptr.slsqp", start = c(-1.8, 1.7, 1.9, -0.8,-0.8))
nlp$solution
```

计算结果和 Octave 的示例一致。

#### 含复杂约束条件 {#complex-constrained-function}


\begin{equation*}
\begin{array}{l}
  \min_x \quad \exp(\sin(50\cdot x)) + \sin(60\cdot \exp(y)) + \sin(70\cdot\sin(x)) \\
         \qquad + \sin(\sin(80\cdot y)) - \sin(10\cdot (x +y)) + \frac{(x^2 + y^2)^{\sin(y)}}{4} \\
    s.t. \quad
    \begin{array}{l}
     x - \big((\cos(y))^x - x\big)^y = 0 \\
    -50 \leq x_1,x_2 \leq 50
    \end{array}
\end{array}
\end{equation*}

Lingo 代码如下：

```
Min = @exp(@sin(50 * x)) + @sin(60 * @exp(y)) + @sin(70 * @sin(x)) 
      + @sin(@sin(80 * y)) - @sin(10 * (x + y)) + (x^2 + y^2)^@sin(y) / 4;

x - (( @cos(y) )^x - x)^y = 0;

@bnd(-50, x, 50);
@bnd(-50, y, 50);
```

启用全局优化求解器，求解 14 分钟，在 $(0.08256372, 24.56510)$ 取得极小值 -2.863497。不启用全局优化器就没法解，Lingo 会报错，找不到最优解，勉强找到一个可行解 $(0.06082750, 44.12793)$，目标值为 -1.29816。

```{r}
fn <- function(x) {
  exp(sin(50 * x[1])) + sin(60 * exp(x[2])) + sin(70 * sin(x[1])) +
    sin(sin(80 * x[2])) - sin(10 * (x[1] + x[2])) + (x[1]^2 + x[2]^2)^(sin(x[2])) / 4
}
gr <- function(x){
  numDeriv::grad(fn, c(x[1], x[2]))
}
heq <- function(x){
  x[1] - ( (cos(x[2]))^x[1] - x[1] )^x[2]
}
heq.jac <- function(x){
  numDeriv::grad(heq, c(x[1], x[2]))
}

fn(x = c(0.06082750, 44.12793))
fn(x = c(1, 0))
heq(x = c(0.06082750, 44.12793))
heq(x = c(1, 0))
```

```{r}
# 定义目标规划
op <- OP(
  objective = F_objective(F = fn, n = 2L, G = gr), # 2 个目标变量
  constraints = F_constraint(
    F = list(heq = heq),
    dir = "==",
    rhs = 0,
    J = list(heq.jac = heq.jac)
  ),
  bounds = V_bound(ld = -50, ud = 50, nobj = 2L),
  maximum = FALSE # 求最小
)
```

nloptr.auglag 无法求解此优化问题

```{r,eval=FALSE}
nlp <- ROI_solve(op, solver = "nloptr.auglag", start = c(1, 0))
nlp$solution
```

调 nloptr.isres 求解器，每次执行都会得到不同的局部最优解

```{r}
nlp <- ROI_solve(op, solver = "nloptr.isres", start = c(1, 0))
nlp$solution
nlp$objval
```
比如下面三组

```{r}
fn(x = c(40.95941, 41.52914))
heq(x = c(40.95941, 41.52914))

fn(x = c(-21.88091, 28.96994))
heq(x = c(-21.88091, 28.96994))

fn(x = c(-49.921967437, 4.8499336803))
heq(x = c(-49.921967437, 4.8499336803))
```

## 非线性方程 {#sec:nonlinear-equations}

### 一元非线性方程 {#subsec:one-optimize}

[牛顿-拉弗森方法](https://blog.hamaluik.ca/posts/solving-equations-using-the-newton-raphson-method/)

```{r}
library(rootSolve)
```

## 多目标规划 {#sec:pareto-optimization}

[GPareto](https://github.com/mbinois/GPareto)

[Experimental Design and Process Optimization with R](https://bookdown.org/gerhard_krennrich/doe_and_optimization/)

<https://bookdown.org/gerhard_krennrich/doe_and_optimization/optimization.html#constrained-optimization>

<https://www.stat.umn.edu/geyer/3701/notes/optimize.html>

```{r,eval=FALSE}
library(Ternary)
TernaryPlot(atip = "Top", btip = "Bottom", ctip = "Right", axis.col = "red", 
            col = rgb(0.8, 0.8, 0.8))
HorizontalGrid(grid.lines = 2, grid.col = 'blue', grid.lty = 1) 
```

## 经典优化问题 {#sec:classic-optimization}

旅行商问题、背包问题、指派问题、选址问题、网络流量问题

规划快递员送餐的路线：从快递员出发地到各个取餐地，再到顾客家里，如何规划路线使得每个顾客下单到拿到餐的时间间隔小于 50 分钟，完成送餐，快递员的总时间最少？

## 最小二乘 {#sec:least-squares}

经典的岭回归、Lasso 回归、最优子集回归都包含优化问题，可调 nloptr 包求解。
<!-- 广义最小二乘 gls -->

**glmnet** 和 **MASS** 实现岭回归

$$y = X\beta + \epsilon$$

$\hat{\beta} = (X^{\top}X)^{-1}X^{\top}y, \quad \hat{Y} = X(X^{\top}X)^{-1}X^{\top}y$

```{r,eval=FALSE}
set.seed(123)
n <- 200
p <- 50
x <- matrix(rnorm(n * p), n)
y <- rnorm(n)
lm(y ~ x + 0)
# y 的估计
# 教科书版
fit_base = function(x, y) {
  x %*% solve(t(x) %*% x) %*% t(x) %*% y
}
# 先向量计算，然后矩阵计算
fit_vector = function(x, y) {
  x %*% (solve(t(x) %*% x) %*% (t(x) %*% y))
}
# X'X 是对称的，防止求逆
fit_inv = function(x, y) {
  x %*% solve(crossprod(x), crossprod(x, y))
}
```

QR 分解 $X_{n\times p} = Q_{n\times p} R_{p\times p}$，$n > p$，$Q^{\top}Q = I$，$R$ 是上三角矩阵，$\hat{Y} = X(X^{\top}X)^{-1}X^{\top}y = QQ^{\top}y$

```{r,eval=FALSE}
fit_qr <- function(x, y) {
  decomp <- qr(x)
  qr.qy(decomp, qr.qty(decomp, y))
}
lm.fit(x, y)
```

若 $A = X^{\top}X$ 是正定矩阵，则 $A = LL^{\top}$，$L$ 是下三角矩阵

```{r,eval=FALSE}
fit_chol <- function(x, y) {
  decomp <- chol(crossprod(x))
  lxy <- backsolve(decomp, crossprod(x, y), transpose = TRUE)
  b <- backsolve(decomp, lxy)
  x %*% b
}
```

```{r,eval=FALSE}
library(RcppEigen) ## Using C/C++
system.time(fastLmPure(x, y, method = 1)) ## QR
system.time(fastLmPure(x, y, method = 2)) ## Cholesky
```

## 对数似然 {#sec:log-likelihood}

随机变量 X 服从参数为 $\lambda > 0$ 的指数分布，密度函数 $p(x)$ 为

\begin{equation*}
\begin{array}{l}
 p(x) = \left\{ 
    \begin{array}{l}
    \lambda\mathrm{e}^{-\lambda x}, & x \geq 0\\
    0, & x < 0
    \end{array} \right.
\end{array}
\end{equation*}

其中，$\lambda > 0$，下面给定一系列模拟样本观察值 $x_1, x_2, \cdots, x_n$，估计参数 $\lambda$。对数似然函数 $\ell(\lambda) = \log \prod_{i=1}^{n} f(x_i) = n \log \lambda - \lambda \sum_{i=1}^{n}x_i$。解此方程即可得到 $\lambda$ 的极大似然估计 $\lambda_{mle} = \frac{1}{\bar{X}}$，极大值 $\ell(\lambda_{mle}) = - n(1 + \log \bar{X})$。

根据上述样本，计算样本均值 $(\mu - 1.5*\sigma/\sqrt{n}, \mu + 1.5*\sigma/\sqrt{n})$ 和方差 $(0.8\sigma, 1.5\sigma)$。
已知正态分布 $f(x) = \frac{1}{\sqrt{2\pi}\sigma}\mathrm{e}^{- \frac{(x - \mu)^2}{2\sigma^2}}$ 的对数似然形式 $\ell(\mu,\sigma^2) = \log \prod_{i=1}^{n} f(x_i) = \sum_{i=1}^{n}\log f(x_i)$。正态分布的密度函数的对数可用 `dnorm(..., log = TRUE)` 计算。

生成服从指数分布的样本，计算样本的均值和方差，依据均值和方差构造区间，然后将区间网格化，在此网格上绘制正态分布的对数似然函数。绕那么大一个圈子，其实就是绘制正态分布的对数似然函数。

```{r log-likelihood, fig.cap="正态分布参数的负对数似然函数", fig.width=5.5, fig.height=5}
set.seed(2021)
n <- 20 # 随机数的个数
x <- rexp(n, rate = 5) # 服从指数分布的随机数
m <- 40 # 网格数

mu <- seq(
  mean(x) - 1.5 * sd(x) / sqrt(n),
  mean(x) + 1.5 * sd(x) / sqrt(n),
  length.out = m
)
sigma <- seq(0.8 * sd(x), 1.5 * sd(x), length.out = m)
df <- expand.grid(x = mu, y = sigma)
# 正态分布的对数似然
loglik <- function(b, x0) -sum(dnorm(x0, b[1], b[2], log = TRUE))

df$fnxy = apply(df, 1, loglik, x0 = x)

wireframe(
  data = df, fnxy ~ x * y,
  shade = TRUE, drape = FALSE,
  xlab = expression(mu), 
  ylab = expression(sigma), 
  zlab = list(expression(-loglik(mu, sigma)), rot = 90),
  scales = list(arrows = FALSE, col = "black"),
  par.settings = list(axis.line = list(col = "transparent")),
  screen = list(z = 120, x = -70, y = 0)
)
```


<!-- 添加极大值点，除指数分布外，还有正态、二项、泊松分布观察其似然曲面的特点，都是单峰，有唯一极值点，再考虑正态混合模型的似然曲面 -->

## 微分方程 {#sec:non-linear-tseries}

<!-- 介绍洛伦兹方程、人口模型、寿险精算模型、混沌 -->

[ode45 求解偏微分方程](https://blog.hamaluik.ca/posts/solving-systems-of-partial-differential-equations/)

**pracma** 实现了 ode23, ode23s, ode45 等几个自适应的 Runge-Kutta 求解器，**deSolve** 包求解 ODE（常微分方程）, DAE（微分代数方程）, DDE（延迟微分方程，包含刚性和非刚性方程）和 PDE（偏微分方程），**bvpSolve**包求解 DAE/ODE 方程的边值问题。


[洛伦兹系统](https://en.wikipedia.org/wiki/Lorenz_system)是一个常微分方程组，系统参数的默认值为 $(\sigma = 10, \rho = 28, \beta = 8/3)$，初值为 $(-13, -14, 47)$。


\begin{equation*}
\begin{array}{l}
\frac{\partial x}{\partial t} &= \sigma (y - x) \\
\frac{\partial y}{\partial t} &= x(\rho -z) - y \\
\frac{\partial x}{\partial t} &= xy - \beta z
\end{array}
\end{equation*}


```{r}
library(deSolve)
# 参数
pars <- c(a = -8 / 3, b = -10, c = 28)
# 初值
state <- c(X = 1, Y = 1, Z = 1)
# 时间间隔
times <- seq(0, 100, by = 0.01)
# 定义方程组
lorenz_fun <- function(t, state, parameters) {
  with(as.list(c(state, parameters)), {
    dX <- a * X + Y * Z
    dY <- b * (Y - Z)
    dZ <- -X * Y + c * Y - Z
    list(c(dX, dY, dZ))
  })
}
out <- ode(
  y = state, times = times,
  func = lorenz_fun, parms = pars
)
```

调用 **scatterplot3d** 绘制三维曲线图，如图\@ref(fig:ode-lorenz) 所示

```{r ode-lorenz,fig.cap="洛伦兹曲线", fig.width=5.5, fig.height=5}
library(scatterplot3d)

scatterplot3d(
  x = out[, "X"], y = out[, "Y"], z = out[, "Z"],
  col.axis = "black", type = "l", color = "gray",
  xlab = expression(x), ylab = expression(y), zlab = expression(z),
  col.grid = "gray", main = "Lorenz"
)
```


## 运行环境 {#sec:numerical-optimization-session}

```{r}
sessionInfo()
```

