# 编程指南 {#rlang-guide}


```{r,include=FALSE}
library(magrittr)
```

R 语言 [@Ross_1996_R] 是一个统计计算和绘图的环境，以下各个节不介绍具体 R 包函数用法和参数设置，重点在历史发展趋势脉络，详细介绍去见《现代统计图形》的相应章节。R 语言的目标在于统计计算和绘图，设计优势在数据结构、图形语法、动态文档和交互图形

## 编程指南 {#sec:rlang-guide}

R 与其它语言的异同，降低编程门槛

> I'd like to prefix all these solutions with 'Here's how to do it, but don't actually do it you crazy fool'. It's on a par with redefining pi, or redefining '+'. And then redefining '<-'. These techniques have their proper place, and that would be in the currently non-existent obfuscated R contest. No, the R-ish (iRish?) way is to index vectors from 1. That's what the R gods intended!
> 
>   --- Barry Rowlingson [^BR-help-2004]

[^BR-help-2004]: <https://stat.ethz.ch/pipermail/r-help/2004-March/048688.html>

### 泛型函数 {#subsec:generic-function}

::: rmdinfo
如果要让下标从 0 开始的话，我们需要在现有的向量类型 vector 上定义新的向量类型 vector0，在其上并且实现索引运算 `[` 和赋值修改元素的运算 `[<-`

```{r vector-index-zero}
# https://stat.ethz.ch/pipermail/r-help/2004-March/048682.html
as.vector0 <- function(x) structure(x, class = "vector0") # 创建一种新的数据结构 vector0
as.vector.vector0 <- function(x) unclass(x)
"[.vector0" <- function(x, i) as.vector0(as.vector.vector0(x)[i + 1]) # 索引操作
"[<-.vector0" <- function(x, i, value) { # 赋值操作
  x <- as.vector.vector0(x)
  x[i + 1] <- value
  as.vector0(x)
}
print.vector0 <- function(x) print(as.vector.vector0(x)) # 实现 print 方法
```

举个例子看看

```{r test-index-zero}
1:10 # 是一个内置的现有向量类型 vector
x <- as.vector0(1:10) # 转化为新建的 vector0 类型
x[0:4] <- 100 * x[0:4] # 对 x 的元素替换修改
x
```
:::


### 函数源码 {#subsec:function-source}

```{r}
methods(predict)
```

stats 包里找不到这个函数

```{r}
ls("package:stats", all.names = TRUE, pattern = "predict.poly")
```


```{r,error=TRUE}
predict.poly
```

可见函数 `predict.poly()` 默认没有导出

```{r}
stats:::predict.poly
```

或者

```{r}
getAnywhere(predict.poly)
```

```{r}
getAnywhere("predict.poly")$where
```

函数参数个数

```{r}
sort(names(formals(read.table)))
```

### apply 函数族 {#sec:apply-family}

| 函数 |  输入 |  输出 |
|:------ |:------------------ |:------------------ |
| apply  |  矩阵、数据框      | 向量               |
| lapply |  向量、列表        | 列表               |
| sapply |  向量、列表        | 向量、矩阵         |
| mapply |  多个向量          | 列表               |
| tapply |  数据框、数组      | 向量               |
| vapply |  列表              | 矩阵               |
| eapply |   列表             | 列表               |
| rapply |  嵌套列表          | 嵌套列表           |

除此之外，还有 `dendrapply()` 专门处理层次聚类或分类回归树型结构， 而函数 `kernapply()` 用于时间序列的平滑处理

```{r spectrum-sunspot-year, fig.cap="太阳黑子的频谱"}
# Reproduce example 10.4.3 from Brockwell and Davis (1991) [@Brockwell_1991_Time]
spectrum(sunspot.year, kernel = kernel("daniell", c(11,7,3)), log = "no")
```

<!-- https://design.tidyverse.org/cs-mapply-pmap.html -->

将函数应用到多个向量，返回一个列表，生成四组服从正态分布 $\mathcal{N}(\mu_i,\sigma_i)$ 的随机数，它们的均值和方差依次是 $\mu_i = \sigma_i = 1 \ldots 4$

```{r}
means <- 1:4
sds <- 1:4
set.seed(2020)
samples <- mapply(rnorm, mean = means, sd = sds, MoreArgs = list(n = 50), SIMPLIFY = FALSE)
samples
```

我们借用图\@ref(fig:mapply-lapply)来看一下 mapply 的效果，多组随机数生成非常有助于快速模拟。

```{r mapply-lapply, fig.cap=" lapply 函数"}
par(mfrow = c(2, 2), mar = c(2, 2, 2, 2))
invisible(lapply(samples, function(x) {
  plot(x, pch = 16, col = "grey")
  abline(h = mean(x), lwd = 2, col = "darkorange")
}))
```

分别计算每个样本的平均值

```{r}
sapply(samples, mean)
```

分别计算每个样本的1，2，3 分位点

```{r}
lapply(samples, quantile, probs = 1:3/4)
```

仅用 `sapply()` 函数替换上面的 `lapply()`，我们可以得到一个矩阵，值得注意的是函数 `quantile()` 和 `fivenum()` 算出来的结果有一些差异

```{r}
sapply(samples, quantile, probs = 1:3/4)
vapply(samples, fivenum, c(Min. = 0, "1st Qu." = 0, Median = 0, "3rd Qu." = 0, Max. = 0))
```

以数据集 presidents 为例，它是一个 ts 对象类型的时间序列数据，记录了 1945 年至 1974 年每个季度美国总统的支持率，这组数据中存在缺失值，以 NA 表示。支持率的变化趋势见图 \@ref(fig:usa-presidents)。

```{r usa-presidents,fig.cap="1945-1974美国总统的支持率"}
plot(presidents)
```

计算这 30 年每个季度的平均支持率

```{r}
tapply(presidents, cycle(presidents), mean, na.rm = TRUE)
```

`cycle()` 函数计算序列中每个观察值在周期中的位置，presidents 的周期为 `r frequency(presidents)`，根据位置划分组，然后分组求平均，也可以化作如下计算步骤，虽然看起来复杂，但是数据操作的过程很清晰，不再看起来像是一个黑箱。

```{r}
# Base R
cbind(expand.grid(quarter = c("Qtr1", "Qtr2", "Qtr3", "Qtr4"), year = 1945:1974), rate = as.vector(presidents)) %>%
  reshape(., v.names = "rate", idvar = "year", timevar = "quarter", direction = "wide", sep = "") %>%
  `colnames<-`(., gsub(pattern = "(rate)", x = colnames(.), replacement =  "")) %>% 
  `[`(., -1) %>% 
  apply(., 2, mean, na.rm = TRUE)
```

tapply 函数来做分组求和

```{r}
# 一个变量分组求和
tapply(warpbreaks$breaks, warpbreaks[, 3, drop = FALSE], sum)
# 两个变量分组计数
with(warpbreaks, table(wool, tension))
# 两个变量分组求和
aggregate(breaks ~ wool + tension, data = warpbreaks,  sum) %>% 
  reshape(., v.names = "breaks", idvar = "wool", timevar = "tension", direction = "wide", sep = "") %>% 
  `colnames<-`(., gsub(pattern = "(breaks)", x = colnames(.), replacement =  ""))
```

### 命名约定 {#subsec:naming-conventions}

R 语言当前的命名状态  <https://journal.r-project.org/archive/2012-2/RJournal_2012-2_Baaaath.pdf> 和 <https://essentials.togaware.com/StyleO.pdf>

## 案例学习 {#sec:case-study}

### 格式化输出 {#subsec:format-output}

```{r}
formatC(round(runif(1, 1e8, 1e9)), digits = 10, big.mark = ",")
```

```{r}
# Sys.setlocale(locale = "C") # 如果是 Windows 系统，必须先设置，否则转化结果是 NA
as.Date(paste("1990-January", 1, sep = "-"), format = "%Y-%B-%d")
```

获取当日零点

```{r}
format(as.POSIXlt(Sys.Date()), "%Y-%m-%d %H:%M:%S")
```


Table: (\#tab:table-of-date) 日期表格

| Code | Meaning                       | Code | Meaning                                       |
| ---- | :---------------------------- | ---- | :-------------------------------------------- |
| `%a` | Abbreviated weekday           | `%A` | Full weekday                                  |
| `%b` | Abbreviated month             | `%B` | Full month                                    |
| `%c` | Locale-specific date and time | `%d` | Decimal date                                  |
| `%H` | Decimal hours (24 hour)       | `%I` | Decimal hours (12 hour)                       |
| `%j` | Decimal day of the year       | `%m` | Decimal month                                 |
| `%M` | Decimal minute                | `%p` | Locale-specific AM/PM                         |
| `%S` | Decimal second                | `%U` | Decimal week of the year (starting on Sunday) |
| `%w` | Decimal Weekday (0=Sunday)    | `%W` | Decimal week of the year (starting on Monday) |
| `%x` | Locale-specific Date          | `%X` | Locale-specific Time                          |
| `%y` | 2-digit year                  | `%Y` | 4-digit year                                  |
| `%z` | Offset from GMT               | `%Z` | Time zone (character)                         |



### 斐波那契数列 {#subsec:fibonacci}

```{r}
# 递归 Recall
fibonacci <- function(n) {
  if (n <= 2) {
    if (n >= 0) 1 else 0
  } else {
    Recall(n - 1) + Recall(n - 2)
  }
}
fibonacci(10) # 55
```

### 字符串加密 {#subsec:sha-string}

字符串编码加密， **openssl** 包提供了 sha1 函数 [^encode]

```{r}
library(openssl)
encode_mobile <- function(phone_number) paste("*", paste(toupper(sha1(sha1(charToRaw(paste(phone_number, "$1$mobile$", sep = ""))))), collapse = ""), sep = "")
# 随意模拟两个手机号
mobile_vec <- c("18601013453", "13811674545")
sapply(mobile_vec, encode_mobile)
```

[^encode]: 参考刘思喆的两篇博文： [利用 R 函数生成差异化密码](http://bjt.name/2019/09/28/secure-hash.html) 和 [在 R 中各种码的转换](http://bjt.name/2019/10/21/url-handle.html)

### DOI 引用文献 {#subsec:cite-doi}


根据文章 DOI 生成引用 [knitcitations](https://github.com/cboettig/knitcitations)

<https://d.cosx.org/d/421286-r-markdown/26>
<https://doi.org/10.1145/3313831.3376466>

```{r,eval=FALSE}
library(knitcitations)
citep(x ='10.1145/3313831.3376466')
```

表格中引用

```{r, results='asis'}
knitr::kable(data.frame(citation = c("[@xie2019]", "[@xie2015]")), format = 'pandoc')
```


## 编译环境 {#all-pkgs}

```{r}
sessionInfo()
```
