# 空间数据分析  {#chap-spatial-analysis}


Robert Hijmans 开发的 [terra](https://github.com/rspatial/terra) 用以替代 [raster](https://github.com/rspatial/raster)，提供栅格数据和向量数据处理，基于回归和机器学习方法的空间差值和预测，能够处理相当大的数据集，包括卫星遥感数据，新的 R 包更加简洁、速度更快、功能更强。Edzer Pebesma 创建的 [r-spatial](https://github.com/r-spatial/) 开源组织提供了一系列非常流行的空间分析相关的 R 包，如 [sp](https://edzer.github.io/sp/)、 [sf](https://github.com/r-spatial/sf)、 [stars](https://github.com/r-spatial/stars)、 [mapedit](https://github.com/r-spatial/mapedit) 和
[mapview](https://github.com/r-spatial/mapview)。Edzer Pebesma 长期致力于地理信息和空间统计的软件开发，可以说目前已打造了一个生态。

Timothée Giraud 创建的 [riatelab](https://github.com/riatelab/) 组织开发系列 R 包工具，可以绘制各种类型和风格的地图，专题地图工具已经从 [cartography](https://github.com/riatelab/cartography/) 过渡到 [mapsf](https://github.com/riatelab/mapsf)，它更加友好、轻量和稳健。类似的 R 包还有 [choroplethr](https://github.com/trulia/choroplethr)，只是上次更新在 2015 年。

空间数据可视化常常离不开基础地图数据，不同的 R 包依赖的地图服务有所不同，比如
 [RgoogleMaps](https://github.com/markusloecher/rgooglemaps)、[ggmap](https://github.com/dkahle/ggmap) 和 [googleway](https://github.com/SymbolixAU/googleway) 主要依赖谷歌的地图数据。
而 [mapdeck](https://github.com/SymbolixAU/mapdeck) 基于 [deck.gl](https://github.com/visgl/deck.gl) 和 [Mapbox](https://github.com/mapbox/mapbox-gl-js) 支持移动和网页应用，GPU 渲染等。[leaflet](https://github.com/rstudio/leaflet) 则基于开源的[Leaflet](https://github.com/Leaflet/Leaflet)库提供交互式空间数据可视化的能力。


[芝加哥大学空间数据科学中心](https://spatial.uchicago.edu/) 开发的 R 包 [rgeoda](https://github.com/GeoDaCenter/rgeoda) 基于开源的 C++ 库[GeoDa](https://github.com/GeoDaCenter/geoda)，提供一系列空间数据分析能力，包括探索性空间数据分析、空间聚类检测和聚类分析。


Edzer Pebesma 和 Roger Bivand 合著的 [Spatial Data Science with applications in R](https://www.r-spatial.org/book)，Christopher K. Wikle, Andrew Zammit-Mangion 和 Noel Cressie 合著的 [Spatio-Temporal Statistics with R](https://spacetimewithr.org/)。推荐学习 Edzer Pebesma 在几届国际 R 语言大会上的材料，2021 年的[R Spatial](https://edzer.github.io/UseR2021/)，2020 年的[Analyzing and visualising spatial and spatiotemporal data cubes Part I](https://edzer.github.io/UseR2020/)，
2019 年的[Spatial workshop part I](https://edzer.github.io/UseR2019/part1.html) 和 [Spatial workshop part II](https://edzer.github.io/UseR2019/part2.html)，
2017 年的[Spatial Data in R: New Directions](https://edzer.github.io/UseR2017/)
2016 年的[Handling and Analyzing Spatial, Spatiotemporal and Movement Data](https://edzer.github.io/UseR2016/)。


```{r,eval=FALSE}
library(sp)
data(meuse)
coordinates(meuse) <- ~x+y
proj4string(meuse) <- CRS("+init=epsg:28992")
plot(meuse)
```


```{r,eval=FALSE}
meuse = st_as_sf(meuse)
meuse.longlat = st_transform(meuse, crs = "EPSG:4326")
plot(meuse.longlat["zinc"], axes = TRUE)
```


```{r,eval=FALSE}
library(sf)
# North Carolina 城镇
nc <- st_read(system.file("shape/nc.shp", package = "sf"))
library(mapview)
mapview(nc, zcol = c("SID74", "SID79"), alpha.regions = 1.0, legend = TRUE)
```

[rgdal](https://rgdal.r-forge.r-project.org/) 包可以实现坐标变换

```{r,eval=FALSE}
# https://github.com/geodacenter/rgeoda/
library(rgeoda)
library(sf)

guerry <- st_read(system.file("extdata", "Guerry.shp", package = "rgeoda"))

crm_prp <- guerry["Crm_prp"]
queen_w <- queen_weights(guerry)

lisa <- local_moran(queen_w, crm_prp)

lisa_colors <- lisa_colors(lisa)
lisa_labels <- lisa_labels(lisa)
lisa_clusters <- lisa_clusters(lisa)

plot(st_geometry(guerry),
     col = sapply(lisa_clusters, function(x) {
       lisa_colors[[x + 1]]
     }),
     border = "#333333", lwd = 0.2
)
title(main = "Local Moran Map of Crm_prs")
legend("bottomleft",
  legend = lisa_labels,
  fill = lisa_colors,
  border = "#eeeeee"
)
```
