# 空间数据可视化 {#chap-spatial-viz}

```{r,include=FALSE}
source(file = "_common.R")
```

```{r}
library(sp)
library(rgdal)
library(raster)
library(echarts4r)
```



<!-- https://segmentfault.com/a/1190000015048613 -->

Robert J. Hijmans [^Robert-Hijmans] 开发了 [raster](https://github.com/rspatial/raster) 包用于网格空间数据的读、写、操作、分析和建模，同时维护了空间数据分析的网站 <https://www.rspatial.org>。Edzer Pebesma [^Edzer-Pebesma] 和 Roger Bivand 等创建了 [sp](https://github.com/edzer/sp/) 包定义了空间数据类型和方法，提供了大量的空间数据操作方法，同时维护了空间数据对象 sp 的绘图网站 <https://edzer.github.io/sp/>，他们也一起合作写了新书 [Spatial Data Science](https://keen-swartz-3146c4.netlify.com/)，提供了在线 [网页版](https://www.r-spatial.org/book/) 书籍及其 [源代码](https://github.com/edzer/sdsr)。Edzer Pebesma 后来开发了 [sf](https://github.com/r-spatial/sf/) 包重新定义了空间数据对象和操作方法，并维护了空间数据分析、建模和可视化网站 <https://www.r-spatial.org/>

[^Robert-Hijmans]: Department of Environmental Science and Policy at the University of California, Davis. [Ecology, Geography, and Agriculture](https://biogeo.ucdavis.edu/)
[^Edzer-Pebesma]: Institute for Geoinformatics of the University of Münster.

课程案例学习

1. [2018-Introduction to Geospatial Raster and Vector Data with R](https://datacarpentry.org/r-raster-vector-geospatial/) 空间数据分析课程
1. [Peter Ellis](http://freerangestats.info) 新西兰大选和普查数据 [More cartograms of New Zealand census data: district and city level](http://freerangestats.info/blog/nz.html)
1. [2017-Mapping oil production by country in R](http://sharpsightlabs.com/blog/map-oil-production-country-r/) 石油产量在全球的分布
1. [2017-How to highlight countries on a map](https://www.sharpsightlabs.com/blog/highlight-countries-on-map/) 高亮地图上的国家
1. [2017-Mapping With Sf: Part 3](https://ryanpeek.github.io/2017-11-21-mapping-with-sf-part-3/) 
1. [Data Visualization Shiny Apps](https://ignaciomsarmiento.github.io/software.html) 数据可视化核密度估计 In this app I identify crime hotspots using a bivariate density estimation strategy
1. [Association of Statisticians of American Religious Bodies (ASARB) viridis USA map](http://www.rpubs.com/cgarey/ProjectOneFinal)
1. [出租车行车轨迹数据](https://www1.nyc.gov/site/tlc/about/tlc-trip-record-data.page)
1. [Geospatial processing with Clickhouse-CARTO Blog](https://carto.com/blog/geospatial-processing-with-clickhouse/)


## 空间数据 {#sec-spatial-data}

空间数据存储在数据库中，比如 [PostGIS](https://postgis.net/)，它是对象关系数据库 [PostgreSQL](https://postgresql.org/) 在空间数据库方面的扩展。

### data.frame {#subsec-dataframe}

```{r view-quakes-data}
data("quakes")
head(quakes)
```

### sp {#subsec-sp}

[sp-gallery](https://edzer.github.io/sp/)


```{r}
library(sp)
```

空间数据对象，以类 sp 方式存储 [@Pebesma_2005_sp]

```{r}
data("meuse")
coordinates(meuse) <- ~x+y
proj4string(meuse) <- CRS("+init=epsg:28992")
class(meuse)
proj4string(meuse)
```


```{r,fig.cap="sp 对象",fig.asp=0.8,fig.width=5,out.width="58.33%"}
plot(meuse, axes = TRUE)
```

```{r,fig.cap="sp 对象",fig.asp=0.8,fig.width=5,out.width="58.33%"}
library(rgdal)
crs.longlat <- CRS("+init=epsg:4326")
meuse.longlat <- spTransform(meuse, crs.longlat)
plot(meuse.longlat, axes = TRUE)
```


### raster {#subsec-raster}

raster 包定义了获取和操作空间 raster 类型数据集的类和方法，rasterVis 补充加强了 raster 包在数据可视化和交互方面的功能。可视化是基于 lattice 的

[rastervis-gh]: https://github.com/oscarperpinan/rastervis
[rastervis-web]: https://oscarperpinan.github.io/rastervis/
[rastervis-faq]: https://oscarperpinan.github.io/rastervis/FAQ.html

[raster](https://github.com/rspatial/raster) 包的开发已经被作者 [Robert J. Hijmans](https://desp.ucdavis.edu/people/robert-j-hijmans) 迁移到 Github 上啦，官方文档 <https://www.rspatial.org/>

星号 * 标记的是 S3 方法

```{r}
methods(plot)
```

查看函数的定义

```{r}
getAnywhere(plot.raster)
```

rasterImage 函数来绘制图像，如果想知道 `rasterImage` 的内容可以继续看 `getAnywhere(rasterImage)`

```{r}
getAnywhere(rasterImage)
```

通过查看函数的帮助 `?rasterImage` ，我们需要重点关注一下
参数 *image* 传递的 raster 对象。


```{r raster-image}
#| fig.cap="raster 图像",
#| dev.args=list(bg = "thistle"),
#| out.width="50%",
#| fig.width=5,
#| fig.height=4

plot(c(100, 250), c(300, 450), type = "n", xlab = "", ylab = "")
x <- rep(0, 15)
x[seq(from = 2, to = 14, by = 2)] <- 1
image <- as.raster(matrix(x, ncol = 5, nrow = 3))
rasterImage(image, 100, 300, 150, 350, interpolate = FALSE)
# 插值平滑
rasterImage(image, 100, 400, 150, 450)
# 缩小比例
rasterImage(image, 200, 300, 200 + xinch(.5), 300 + yinch(.3),
  interpolate = FALSE
)
# 旋转图像
rasterImage(image, 200, 400, 250, 450,
  angle = 15, interpolate = FALSE
)
```


## 可视化 {#sec-viz-echarts4r}

### 斐济地震带分布 {#subsec-fiji-quakes}

相比于 **plotly**，**echarts4r** 更加轻量，这得益于 JavaScript 库 [Apache ECharts](https://github.com/apache/echarts)。
前者 MIT 协议，后者采用  Apache-2.0 协议，都可以商用。Apache ECharts 是 Apache 旗下顶级开源项目，由百度前端技术团队贡献，中文文档也比较全，学习起来门槛会低一些。

```{r fiji-quakes-echarts4r, fig.cap="斐济地震带", eval=knitr::is_html_output()}
library(echarts4r)
quakes |>
  e_charts(x = long) |>
  e_geo(
    roam = TRUE,
    boundingCoords = list(
      c(185, -10),
      c(165, -40)
    )
  ) |>
  e_scatter(
    serie = lat,
    size = mag, # 点的大小映射到震级
    # legend = F, # 是否移除图例
    name = "斐济地震带",
    coord_system = "geo"
  ) |>
  e_visual_map(
    serie = mag, scale = e_scale,
    inRange = list(color = terrain.colors(10))
  ) |>
  e_tooltip()
```
