# 空间分析  {#chap:spatial-analysis}

Edzer Pebesma

- UseR2020 [Analyzing and visualising spatial and spatiotemporal data cubes - Part I](https://edzer.github.io/UseR2020/)
- UseR2019 [UseR! 2019 Spatial workshop part I](https://edzer.github.io/UseR2019/part1.html) [UseR! 2019 Spatial workshop part II](https://edzer.github.io/UseR2019/part2.html)
- UseR2017 [Spatial Data in R: New Directions](https://edzer.github.io/UseR2017/)
- UseR2016 [Handling and Analyzing Spatial, Spatiotemporal and Movement Data](https://edzer.github.io/UseR2016/)

```{r}
library(sp)
library(RColorBrewer)
library(raster)
library(lattice)
library(latticeExtra)
library(rasterVis) # https://oscarperpinan.github.io/rastervis/
# https://oscarperpinan.github.io/rastervis/FAQ.html
library(sf)
library(rgdal)
library(highcharter)
```

## 冈比亚儿童疟疾 {#sec:gambia-malaria}

冈比亚地形

<!--
https://github.com/rspatial/raster/issues/169
https://github.com/Robinlovelace/geocompr/issues/576
trying URL 'https://biogeo.ucdavis.edu/data/diva/msk_alt/GMB_msk_alt.zip' 站点坏了，不稳定
-->

```{r gambia-altitude,fig.cap="冈比亚地形海拔数据",fig.width=8,fig.height=4,message=FALSE,warning=FALSE,cache=TRUE}
sp_path <- "data/" # 存储临时地形文件
if (!dir.exists(sp_path)) dir.create(sp_path, recursive = TRUE)
# Gambia 海拔数据
gambia_alt <- raster::getData(name = "alt", country = "GMB", mask = TRUE, path = sp_path)
# Gambia 市级行政边界数据
gambia_map <- raster::getData("GADM", country = "GMB", level = 2, path = sp_path)
# 绘制冈比亚地形
rasterVis::levelplot(gambia_alt,
  margin = FALSE,
  main = "Elevation",
  colorkey = list(
    space = "top",
    labels = list(at = seq(from = -5, to = 65, by = 10)),
    axis.line = list(col = "black")
  ),
  par.settings = list(
    axis.line = list(col = "transparent")
  ),
  scales = list(draw = FALSE),
  col.regions = hcl.colors,
  at = seq(-5, 65, len = 101)
) +
  latticeExtra::layer(sp::sp.polygons(gambia_map, lwd = 1.5))
```

[rgdal](https://rgdal.r-forge.r-project.org/) 包可以实现坐标变换

```{r}
# 加载数据
data(gambia, package = "geoR")
# 坐标变换
library(rgdal)
sps <- SpatialPoints(gambia[, c("x", "y")],
  proj4string = CRS("+proj=utm +zone=28")
)
spst <- spTransform(sps, CRS("+proj=longlat +datum=WGS84"))
gambia[, c("x", "y")] <- coordinates(spst)
# 聚合数据
gambia_agg <- aggregate(
  formula = cbind(pos, netuse, treated) ~ x + y + green + phc,
  data = gambia, FUN = function(x) sum(x) / length(x)
)
# 抽取指定位置的海拔数据
# raster::extract(gambia_alt, gambia[, c("x", "y")])
```

$Y \sim b(1,p)$ 每个人检验结果，就是感染 1 或是没有感染 0，感染率 $p$ 的建模分析，个体水平

```{r hc-gambia-pos,eval=knitr::is_html_output(),fig.cap="各个村庄疟疾流行度"}
library(highcharter)
hchart(gambia_agg, "bubble", hcaes(x = x, y = y, fill = pos, size = pos),
  maxSize = "5%", name = "Gambia", showInLegend = FALSE
) %>%
  hc_yAxis(title = list(text = "Latitude")) %>%
  hc_xAxis(title = list(text = "Longitude"), labels = list(align = "center")) %>%
  hc_colorAxis(
    stops = color_stops(colors = hcl.colors(palette = "Plasma", n = 10))
  ) %>%
  hc_tooltip(
    pointFormat = "({point.x:.2f}, {point.y:.2f}) <br/> Size: {point.z:.2f}"
  )
```


```{r hc-gambia,eval=knitr::is_html_output(),cache=TRUE}
# gm_data <- download_map_data("https://code.highcharts.com/mapdata/countries/gm/gm-all.js")
# get_data_from_map(gm_data)

hcmap("countries/gm/gm-all.js") %>%
  hc_title(text = "Gambia")
```

```{r hc-usa-arrest,eval=knitr::is_html_output()}
data("USArrests", package = "datasets")
data("usgeojson") # 加载地图数据 地图数据的结构

USArrests <- transform(USArrests, state = rownames(USArrests))

highchart() %>%
  hc_title(text = "Violent Crime Rates by US State") %>%
  hc_subtitle(text = "Source: USArrests data") %>%
  hc_add_series_map(usgeojson, USArrests,
    name = "Murder arrests (per 100,000)",
    value = "Murder", joinBy = c("woename", "state"),
    dataLabels = list(
      enabled = TRUE,
      format = "{point.properties.postalcode}"
    )
  ) %>%
  hc_colorAxis(stops = color_stops()) %>%
  hc_legend(valueDecimals = 0, valueSuffix = "%") %>%
  hc_mapNavigation(enabled = TRUE)
```

highcharter 包含三个数据集分别是： worldgeojson 世界地图（国家级）、 usgeojson 美国地图（州级）、  uscountygeojson 美国地图（城镇级）。其它地图数据见 <https://code.highcharts.com/mapdata/>。


```{r hc-china-map,eval=knitr::is_html_output(),cache=TRUE}
# 添加地图数据
hcmap(map = "countries/cn/custom/cn-all-sar-taiwan.js") %>%
  hc_title(text = "中国地图")
```


## 运行环境 {#sec:spatial-analysis-session}

```{r}
sessionInfo()
```

