# 时序分析 {#chap:time-series-analysis}

```{r}
library(formatR)
`%>%` <- magrittr::`%>%`
library(ggplot2)
library(ggfortify)
library(highcharter)
# library(prophet) # 时间序列预测
```

**ggfortify** 包提供的 `autoplot()` 函数可以根据数据对象的不同绘制不同的图形

<!-- 
时间序列预测最佳实战 <https://github.com/microsoft/forecasting>

[prophet](https://github.com/facebook/prophet/tree/master/R)
-->

David R. Brillinger 的 Time Series: Data Analysis and Theory (1975) [@Brillinger_2001_TSD] 从时间序列分析的综述上开始看 <https://www.stat.berkeley.edu/~brill/Papers/encysbs.pdf> 
- 参考 Applied Time Series Analysis 课程 <https://newonlinecourses.science.psu.edu/stat510/> 
- 参考 Time Series Analysis and Its Applications With R Examples - 4th Edition <https://www.stat.pitt.edu/stoffer/tsa4/>

从时间序列中寻找规律，这样才是真的数据建模，从数据到模型，而不是相反 [Finding Patterns in Time Series](https://mason.gmu.edu/~jgentle/papers/FindingPatternsTimeSeriesDraft.pdf)

从 ARIMA 过渡到异方差，非高斯分布 <https://mason.gmu.edu/~jgentle/talks/CompFin_Tutorial.pdf>
金融时间序列的模式识别和统计学习

ARCH or GARCH 的综述 <http://public.econ.duke.edu/~boller/Papers/glossary_arch.pdf>

参考北大李东风老师的[金融时间序列分析讲义](https://www.math.pku.edu.cn/teachers/lidf/course/)

- `filter()` 时间序列线性过滤
- `fft()` 快速离散傅里叶变换

介绍时序数据对象及操作，处理时序数据的工具，包括时序图、相关图、平稳性检验，相关检验，之后才是模型



## 时序数据 {#sec:ts-data}

下面以数据集 AirPassengers 为例说明一下 R 内置的存储时间序列数据的数据结构 --- ts 数据对象。函数 `class()` 、 `mode()` 和 `str()` 分别可以查看其数据类型、存储类型和数据结构。

```{r}
# 数据类型
class(AirPassengers)
# 存储类型
mode(AirPassengers)
# 数据结构
str(AirPassengers)
```
查看该数据集开始和结束的时间点

```{r}
c(start(AirPassengers), end(AirPassengers))
```

数据集 AirPassengers 在以上时间区间的划分

```{r}
time(AirPassengers)
```

期初和期末的周期

```{r}
tsp(AirPassengers)
```

函数 `diff()` 实现差分算子，默认参数 `lag = 1` ，`differences = 1` 表示延迟期数为 1 的一阶差分。

```{r}
# 差分前
AirPassengers
# 差分后
diff(AirPassengers)
# 延迟一期的二阶差分
diff(AirPassengers, lag = 1, differences = 2)
```



## 时序图 {#sec:ts-plot}

美国纽黑文自1912年至1971年的年平均气温变化见图 \@ref(fig:new-haven-temp)。

```{r new-haven-temp,fig.cap="美国纽黑文的年平均气温，单位：华氏温度",fig.showtext=TRUE}
plot(nhtemp, main = "美国纽黑文的年平均气温", family = "source-han-sans-cn")
```


```{r hc-nhtemp,eval=knitr::is_html_output()}
highchart() %>%
  hc_xAxis(type = "datetime") %>%
  hc_add_series(data = nhtemp,  name = "nhtemp") %>% 
  hc_title(text = "美国纽黑文的年平均气温")
```


## 时序检验 {#sec:ts-tests}



参数的计算公式，实现的 R 代码

- [ ] Applies linear filtering to a univariate time series or to each series separately of a multivariate time series. 过滤

一元时间序列的线性过滤，或者对多元时间序列的单个序列分别做线性过滤

$$y[i] = x[i] + f[1]*y[i-1] +\ldots+ f[p]*y[i-p]$$

$$
y[i] = f[1]*x[i+o] + \ldots + f[p]*x[i+o-(p-1)]
$$

其中 $o$ 代表 offset


介绍 FTT 算法细节

不同的方法对时间序列平滑的影响 FTT 快速傅里叶变换算法

```{r}
usage(stats::filter)
```

## 指数平滑 {#sec:exponential-smoothing}




## Holt-Winters {#sec:holt-winters}

**可加** Holt-Winters [@Winters_1960_Forecasting;@Holt_2004_Forecasting] 预测函数，周期长度为 p

$\hat{Y}[t+h] = a[t] + h * b[t] + s[t - p + 1 + (h - 1) \mod p]$

其中 $a[t], b[t], s[t]$ 由以下决定


\begin{align}
a[t] &= \alpha (Y[t] - s[t-p]) + (1-\alpha) (a[t-1] + b[t-1]) \\
b[t] &= \beta (a[t] - a[t-1]) + (1-\beta) b[t-1] \\
s[t] &= \gamma (Y[t] - a[t]) + (1-\gamma) s[t-p]
\end{align}


可乘 Holt-Winters

$$
\hat{Y}[t+h] = (a[t] + h * b[t]) * s[t - p + 1 + (h - 1) \mod p]
$$

其中  $a[t], b[t], s[t]$ 由如下决定


\begin{align}
a[t] &= \alpha (Y[t] / s[t-p]) + (1-\alpha) (a[t-1] + b[t-1]) \\
b[t] &= \beta (a[t] - a[t-1]) + (1-\beta) b[t-1] \\
s[t] &= \gamma (Y[t] / a[t]) + (1-\gamma) s[t-p]
\end{align}

 
- [ ] `HoltWinters` 用 Shiny App 的形式展示 $\alpha, \beta, \gamma$ 三个参数对模型预测的影响，参数的确定通过最小化预测均方误差

```{r,eval=FALSE}
## Seasonal Holt-Winters
(m <- HoltWinters(co2))
plot(m)
plot(fitted(m))

p <- predict(m, 50, prediction.interval = TRUE)
plot(m, p)

(m <- HoltWinters(AirPassengers, seasonal = "mult"))
plot(m)

## 指数平滑 Exponential Smoothing
m2 <- HoltWinters(x, gamma = FALSE, beta = FALSE)
lines(fitted(m2)[,1], col = 3)
```

## 1749-2013 年太阳黑子数据 {#sec:sunspots}

再从官网拿到最近的数据


```{r sunspot-month,fig.show='hold',fig.width=8,fig.height=4,fig.cap="时序图：太阳黑子月均数量"}
plot(sunspot.month, xlab = "Year", ylab = "Monthly sunspot numbers",
     main = "Monthly mean relative sunspot numbers from 1749 to 2013")

autoplot(sunspot.month,
  main = "Monthly mean relative sunspot numbers from 1749 to 2013",
  xlab = "Year", ylab = "Monthly sunspot numbers"
)
```

```{r}
autoplot(sunspots)
```

```{r sunspots-year-tsplot,fig.cap="太阳黑子数量年平均时序图"}
autoplot(sunspot.year, xlab = "Year", ylab = "Yearly Sunspot Data, 1700-1988") +
  theme_minimal()
```

<!-- 研究一下 dygraphs 怎么用 -->

```{r sunspot-dygraphs,eval=knitr::is_html_output()}
library(dygraphs)
dygraph(sunspot.month)

hw <- HoltWinters(sunspot.month)
predicted <- predict(hw, n.ahead = 72, prediction.interval = TRUE)

dygraph(predicted, main = "Predicted sunspot numbers") %>%
  dyAxis("x", drawGrid = FALSE) %>%
  dySeries(c("lwr", "fit", "upr"), label = "sunspot") %>%
  dyOptions(colors = hcl.colors(3))
```


```{r sunspot-highcharter,eval=knitr::is_html_output()}
library(highcharter)
highchart() %>% 
  hc_xAxis(type = "datetime") %>% 
  hc_add_series(data = sunspot.month, name = "1749 至今") %>% 
  hc_add_series(data = sunspots, name = "1749-1983") %>% 
  hc_title(text = "月均太阳黑子数")
```

## 1821-1934 年加拿大山猫陷阱数量 {#sec:lynx}

以 lynx 数据集为例展示非线性时间序列

```{r}
autoplot(lynx)
```


```{r lynx,eval=knitr::is_html_output()}
highchart() %>% 
  hc_xAxis(type = "datetime") %>% 
  hc_add_series(data = lynx,  name = "lynx")
```


## 1991-1998 年欧洲主要股票市场日闭市价格指数 {#sec:EuStockMarkets}

```{r,fig.cap="1991-1998年间欧洲主要股票市场日闭市价格指数图 \n 德国 DAX (Ibis), Switzerland SMI, 法国 CAC 和 英国 FTSE"}
matplot(time(EuStockMarkets), EuStockMarkets,
  main = "",
  xlab = "Date", ylab = "closing prices",
  pch = 17, type = "l", col = 1:4
)
legend("topleft", colnames(EuStockMarkets), pch = 17, lty = 1, col = 1:4)
```

```{r EuStockMarkets,fig.width=6,fig.height=5}
# 考虑收集加入最新的数据 1991~1998年的数据
plot(EuStockMarkets, plot.type = "single", col = hcl.colors(4))
legend("topleft", colnames(EuStockMarkets),
  col = hcl.colors(4), text.col = hcl.colors(4), lty = 1,
  box.col = NA, inset = 0.05
)
```





## 自回归模型 {#sec:autoregressive}

`ar()` 

## 移动平均模型 {#sec:moving-average}

`arima()`

## 自回归移动平均模型 {#sec:autoregressive-movement-average}

`arima()` ARIMA 

## 自回归条件异方差模型 {#sec:autoregressive-conditional-heteroskedasticity}

自回归条件异方差模型 ARCH

## 广义自回归条件异方差模型 {#sec:generalized-autoregressive-conditional-heteroskedasticity}

广义自回归条件异方差模型 （Generalized Autoregressive Conditional Heteroskedasticity，简称 GARCH ）



[prophet](https://github.com/facebook/prophet) 基于可加模型的时间序列预测

[AnomalyDetection](https://github.com/twitter/AnomalyDetection) 时间序列数据中的异常值检测

## 其它特征的时间序列 {#sec:other-ts}

时间序列差分平稳性

```{r johnson,eval=knitr::is_html_output()}
highchart() %>% 
  hc_xAxis(type = "datetime") %>% 
  hc_add_series(data = JohnsonJohnson,  name = "JohnsonJohnson")
```

时间序列周期性

```{r airpassengers,eval=knitr::is_html_output()}
highchart() %>% 
  hc_xAxis(type = "datetime") %>% 
  hc_add_series(data = AirPassengers, color = "Orange", name = "AirPassengers")
```

周期性

```{r nottem,eval=knitr::is_html_output()}
# Average Monthly Temperatures at Nottingham, 1920-1939
highchart() %>%
  hc_xAxis(type = "datetime") %>%
  hc_add_series(data = nottem,  name = "nottem")
```


## 51Talk 股价走势 {#sec:coe-stock}

Joshua M. Ulrich 开发维护的 [quantmod](https://github.com/joshuaulrich/quantmod) 包可以下载国内外股票市场的数据

51talk 于 2016年6月10日在美国纽交所上市，股票代码 COE， 2020年1月22日，武汉封城，受新冠肺炎病毒影响，政府停课不停学的号召，线下教育纷纷转线上，线上教育的春天来临，股价开始回升到发行价的水平，在公司将资源转变为能力后，预期公司股价继续翻倍，回到理性的水平。

```{r coe-data,cache=TRUE}
coe <- quantmod::getSymbols("COE", auto.assign = FALSE, src = "yahoo", from = '2016-06-30')
```

读者可以从雅虎财经获取数据源 <https://finance.yahoo.com/>

```{r,eval=knitr::is_html_output(),fig.cap="疫情期间51Talk公司的股价走势",echo=knitr::is_html_output()}
highchart(type = "stock") %>% 
   hc_add_series(coe, type = "ohlc")
```
```{r,eval=knitr::is_latex_output(),fig.cap="疫情期间51Talk公司的股价走势",echo=knitr::is_latex_output()}
plot(coe[, "COE.Close"],
  subset = "2016-06-30/2020-06-30",
  col = "Orange", main = "COE Stock Close Price"
)
```

COE 股价变化趋势见图 \@ref(fig:coe-price)，包含开盘价 Open、最低价 Low、最高价 High、闭市价 Close 和调整价 Adjust 和交易额 Volume

```{r coe-price,fig.cap="CEO 股价变化趋势",fig.asp=1,out.width="85%"}
autoplot(coe)
```

## 美团股价走势 {#sec:meituan-stock}

```{r meituan-data,cache=TRUE}
meituan <- quantmod::getSymbols("3690.HK", auto.assign = FALSE, src = "yahoo")
```
```{r, echo=knitr::is_html_output(), eval=knitr::is_html_output(), fig.cap="美团公司的股价走势"}
highchart(type = "stock") %>% 
   hc_add_series(meituan, type = "ohlc")
```

## 运行环境 {#sec:tsa-sessioninfo}

```{r}
sessionInfo()
```
