---
title: "贝叶斯计算与 Stan 语言"
author: "黄湘云"
documentclass: article
mathspec: yes
output: 
  pdf_document: 
    toc: yes
    fig_caption: yes
    number_sections: yes
    latex_engine: xelatex
    template: null
    extra_dependencies:
      sourcecodepro:
       - scale=0.85
      sourceserifpro:
       - rmdefault
      sourcesanspro:
       - sfdefault
      ctex:
       - heading=true
       - UTF8
      draftwatermark:
       - angle=45
       - text=\textcopyright 黄湘云
       - color=gray
       - scale=0.15
       - pos={0.5in,1.5in}
      awesomebox:
bibliography: 
 - packages.bib
biblio-style: plainnat
natbiboptions: "authoryear,round"
link-citations: yes
colorlinks: yes
keywords: 
- 贝叶斯计算
- 概率编程语言
- 技术报告
subject: "贝叶斯计算与 Stan"
---

```{r setup, include=FALSE}
knitr::opts_chunk$set(echo = TRUE)
library(StanHeaders)
library(ggplot2)
```

加载 rstan，如果你的电脑配置有多核处理器，内存也充足，那么可以考虑使用并行方式去估计你的模型参数

```{r,message=FALSE}
library(rstan)
rstan_options(auto_write = TRUE)
# 如果CPU和内存足够，设置成与马尔科夫链一样多
options(mc.cores = max(c(floor(parallel::detectCores() / 2), 1L)))

custom_colors <- c(
  "#4285f4", # GoogleBlue
  "#34A853", # GoogleGreen
  "#FBBC05", # GoogleYellow
  "#EA4335"  # GoogleRed
)
rstan_ggtheme_options(
  panel.background = element_rect(fill = "white"),
  legend.position = "top"
)
rstan_gg_options(
  fill = "#4285f4", color = "white",
  pt_color = "#EA4335", chain_colors = custom_colors
)
```


# 贝叶斯计算 {#chap:bayesian-computation}

贝叶斯定理，以简单的例子介绍原理，提供数学公式推理，

数理统计、汉密尔顿蒙特卡洛 [@rstan] 

# 概率编程语言 {#chap:probabilistic-programming-language}

介绍 Stan 的原理，软件层面（Eigen/Boost）粗略的架构、业界实践 [PyMC3](https://github.com/pymc-devs/pymc3)

[TensorFlow Probability](https://www.tensorflow.org/probability) 是一个用于概率推理和统计分析的库。

# 贝叶斯建模 {#chap:bayesian-modeling}

## 正态分布 {#sec:normal-dist}

```{stan output.var="normal_dist"}
// The input data is a vector 'y' of length 'N'.
data {
  int<lower=0> N;
  vector[N] y;
}
// The parameters accepted by the model. Our model
// accepts two parameters 'mu' and 'sigma'.
parameters {
  real mu;
  real<lower=0> sigma;
}
// The model to be estimated. We model the output
// 'y' to be normally distributed with mean 'mu'
// and standard deviation 'sigma'.
model {
  y ~ normal(mu, sigma);
}
```

```{r}
# 数据准备
set.seed(20190427)
# 设置参数
mu <- 10
sd <- 2
# 样本量
nobs <- 500
nchains <- 4
# 生成随机数
y <- rnorm(n = nobs, mean = mu, sd = sd)
# 给每条链设置不同的参数初始值
inits_data <- lapply(1:nchains, function(i) {
  list(
    mu = runif(1, min(y), max(y)),
    sigma = runif(1, 1, 10)
  )
})
```

```{r}
# 拟合模型 rstan
normal_fit <- sampling(normal_dist,
  data = list(
    N = nobs,
    y = y
  ),
  init = inits_data,
  warmup = 1000, # 每条链预处理迭代次数
  iter = 2000, # 每条链总迭代次数
  chains = nchains, # 马尔科夫链的数目
  cores = 1, # 指定 CPU 核心数，可以给每条链分配一个
  verbose = FALSE, # 不显示迭代的中间过程
  refresh = 0, # 不显示采样的进度
  seed = 20190425 # 设置随机数种子，不要使用 set.seed() 函数
)
```

```{r}
stan_trace(normal_fit, nrow = 2) +
  theme_minimal()
```

```{r}
# 均值和方差的后验分布及贝叶斯估计值
est_mean <- rstan::extract(normal_fit, "mu")$mu
est_sd <- rstan::extract(normal_fit, "sigma")$sigma
# plot results
par(mfrow = c(1, 2))
hist(est_mean, breaks = 50, col = "#4285f4", border = "white",
     xlab = expression(mu), main = "")
abline(v = mu, lwd = 2, col = "#EA4335")
hist(est_sd, breaks = 50, col = "#4285f4", border = "white",
     xlab = expression(sigma), main = "")
abline(v = sd, lwd = 2, col = "#EA4335")
```


## 分层正态模型 {#sec:hierarchical-normal-models}

### 8schools 数据 {#subsec:eight-schools}

```{r}
# rstan 方式编译模型
eight_schools_fit <- stan(
  model_name = "eight_schools",
  # file = "code/stan/8schools.stan",
  model_code = "
  // saved as 8schools.stan
  data {
    int<lower=0> J;         // number of schools
    real y[J];              // estimated treatment effects
    real<lower=0> sigma[J]; // standard error of effect estimates
  }
  parameters {
    real mu;                // population treatment effect
    real<lower=0> tau;      // standard deviation in treatment effects
    vector[J] eta;          // unscaled deviation from mu by school
  }
  transformed parameters {
    vector[J] theta = mu + tau * eta;        // school treatment effects
  }
  model {
    target += normal_lpdf(eta | 0, 1);       // prior log-density
    target += normal_lpdf(y | theta, sigma); // log-likelihood
  }
  ",
  data = list( # 观测数据
    J = 8,
    y = c(28, 8, -3, 7, -1, 1, 18, 12),
    sigma = c(15, 10, 16, 11, 9, 11, 10, 18)
  ),
  warmup = 1000, # 每条链预处理迭代次数
  iter = 2000, # 每条链总迭代次数
  chains = 4, # 马尔科夫链的数目
  cores = 1, # 指定 CPU 核心数，可以给每条链分配一个
  verbose = FALSE, # 不显示迭代的中间过程
  refresh = 0, # 不显示采样的进度
  seed = 20190425 # 设置随机数种子，不要使用 set.seed() 函数
)
```

模型拟合结果

```{r}
print(eight_schools_fit, digits = 1)
```


```{r}
# 获取马尔科夫链迭代点列
eight_schools_sim <- extract(eight_schools_fit, permuted = FALSE)
# 提取参数 mu 的四条迭代点列
eight_schools_mu_sim <- eight_schools_sim[, , "mu"]
```

`eight_schools_sim` 是一个三维数组，如果 `permuted = TRUE` 则会合并四条马氏链的迭代结果，变成一个列表

```{r}
str(eight_schools_sim)
class(eight_schools_sim)
```


```{r}
matplot(eight_schools_mu_sim,
        xlab = "Iteration", ylab = expression(mu),
        type = "l", lty = "solid", col = custom_colors
)
# abline(h = apply(eight_schools_mu_sim, 2, mean), col = custom_colors)
legend("bottomleft",
       legend = paste0("chain:", seq(4)), box.col = "white", inset = 0.01,
       lty = "solid", horiz = TRUE, col = custom_colors
)
```




或者使用 rstan 提供的 `traceplot` 函数或者 `stan_trace` 函数，rstan 大量依赖 ggplot2 绘图，所以如果你熟悉 GGplot2 可以很方便地定制属于自己的风格，除了 rstan 提供的 `rstan_ggtheme_options` 和 `rstan_gg_options` 两个函数外，还可以使用 ggplot2 自带的大量配置选项和主题，如 `theme_minimal` 主题，因为 `stan_trace`等作图函数返回的是一个 ggplot 对象。

```{r,fig.cap="马氏链的迭代序列"}
# traceplot(eight_schools_fit, pars = "mu")
stan_trace(eight_schools_fit, pars = "mu") +
  theme_minimal() +
  labs(x = "Iteration", y = expression(mu))
```

序列的自相关图

```{r mu-acf,fig.asp=1}
acf(eight_schools_mu_sim)
```

类似地，我们这里也使用 `stan_ac` 函数绘制自相关图

```{r,fig.cap="马氏链的自相关图"}
stan_ac(eight_schools_fit, pars = "mu", separate_chains = TRUE) +
  theme_minimal()
```

可以用 `stan_hist` 函数绘制参数 $\mu$ 的后验分布图，它没有 `separate_chains` 参数，所以不能分链条绘制

```{r}
stan_hist(eight_schools_fit, pars = "mu") + theme_minimal()
```

参数 $\mu$ 和 $\tau$ 的采样点散点图

```{r}
stan_scat(eight_schools_fit, pars = c("mu","tau")) + theme_minimal()
```

参数 $\mu$ 的后验密度图

```{r}
stan_dens(eight_schools_fit, pars = "mu", separate_chains = TRUE) +
  theme_minimal() +
  labs(x = expression(mu), y = "Density")
```

查看参数 $\tau$ 的 95\% 置信区间

```{r}
print(eight_schools_fit, "tau", probs = c(0.025, 0.975))
```

从模拟数据获得与 `print(fit)` 一样的结果

```{r}
# rstan 自带 summary 函数汇总
summary(eight_schools_fit)$summary
# 合并四条马氏链的结果
eight_schools_sim <- extract(eight_schools_fit, permuted = TRUE)
str(eight_schools_sim)
class(eight_schools_sim)

apply(eight_schools_sim$eta, 2, mean)
apply(eight_schools_sim$theta, 2, mean)

lapply(eight_schools_sim["mu"], mean)
lapply(eight_schools_sim["tau"], mean)
lapply(eight_schools_sim["lp__"], mean)

t(apply(eight_schools_sim$eta, 2, quantile, probs = c(2.5, 25, 50, 75, 97.5) / 100))
t(apply(eight_schools_sim$theta, 2, quantile, probs = c(2.5, 25, 50, 75, 97.5) / 100))

lapply(eight_schools_sim["mu"], quantile, probs = c(2.5, 25, 50, 75, 97.5) / 100)
lapply(eight_schools_sim["tau"], quantile, probs = c(2.5, 25, 50, 75, 97.5) / 100)
lapply(eight_schools_sim["lp__"], quantile, probs = c(2.5, 25, 50, 75, 97.5) / 100)
```

参数 $\mu$，$\tau$ 和 lp__[^log-posterior] 的后验分布图

```{r parameters-posterior,fig.cap="参数的后验分布图",fig.asp=1,dev="png",dev.args=list(type="cairo", bg = "transparent"),dpi=300,out.width="70%"}
pairs(eight_schools_fit, pars = c("mu", "tau", "lp__"))
```

[^log-posterior]: 后验分布的对数，`pairs` 函数中再添加参数 `log = TRUE` 可获得非负参数取对数后的分布图

rstan 还支持从外部磁盘读取代码

```{r eval=FALSE}
fit <- stan(file = 'code/stan/8schools.stan', ...)

schools_dat <- read_rdump('data/8schools.rdump')
source('data/8schools.rdump')
```


### rats 数据 {#subsec:rats}

```{r}
# 数据准备
# modified code from https://github.com/stan-dev/example-models/tree/master/bugs_examples/vol1/rats
N <- 30
T <- 5
y <- structure(c(
  151, 145, 147, 155, 135, 159, 141, 159, 177, 134,
  160, 143, 154, 171, 163, 160, 142, 156, 157, 152, 154, 139, 146,
  157, 132, 160, 169, 157, 137, 153, 199, 199, 214, 200, 188, 210,
  189, 201, 236, 182, 208, 188, 200, 221, 216, 207, 187, 203, 212,
  203, 205, 190, 191, 211, 185, 207, 216, 205, 180, 200, 246, 249,
  263, 237, 230, 252, 231, 248, 285, 220, 261, 220, 244, 270, 242,
  248, 234, 243, 259, 246, 253, 225, 229, 250, 237, 257, 261, 248,
  219, 244, 283, 293, 312, 272, 280, 298, 275, 297, 350, 260, 313,
  273, 289, 326, 281, 288, 280, 283, 307, 286, 298, 267, 272, 285,
  286, 303, 295, 289, 258, 286, 320, 354, 328, 297, 323, 331, 305,
  338, 376, 296, 352, 314, 325, 358, 312, 324, 316, 317, 336, 321,
  334, 302, 302, 323, 331, 345, 333, 316, 291, 324
), .Dim = c(30, 5))
x <- c(8.0, 15.0, 22.0, 29.0, 36.0)
xbar <- 22.0


# 模型参数设置
chains <- 4
iter <- 1000

init <- rep(list(list(
  alpha = rep(250, 30), beta = rep(6, 30),
  alpha_c = 150, beta_c = 10,
  tausq_c = 1, tausq_alpha = 1,
  tausq_beta = 1
)), chains)
```


```{r}
rats_fit <- stan(
  model_name = "rats",
  model_code = "
  data {
    int<lower=0> N;
    int<lower=0> T;
    real x[T];
    real y[N,T];
    real xbar;
  }
  parameters {
    real alpha[N];
    real beta[N];

    real alpha_c;
    real beta_c;          // beta.c in original bugs model

    real<lower=0> tausq_c;
    real<lower=0> tausq_alpha;
    real<lower=0> tausq_beta;
  }
  transformed parameters {
    real<lower=0> tau_c;       // sigma in original bugs model
    real<lower=0> tau_alpha;
    real<lower=0> tau_beta;

    tau_c = sqrt(tausq_c);
    tau_alpha = sqrt(tausq_alpha);
    tau_beta = sqrt(tausq_beta);
  }
  model {
    alpha_c ~ normal(0, 100);
    beta_c ~ normal(0, 100);
    tausq_c ~ inv_gamma(0.001, 0.001);
    tausq_alpha ~ inv_gamma(0.001, 0.001);
    tausq_beta ~ inv_gamma(0.001, 0.001);
    alpha ~ normal(alpha_c, tau_alpha); // vectorized
    beta ~ normal(beta_c, tau_beta);  // vectorized
    for (n in 1:N)
      for (t in 1:T)
        y[n,t] ~ normal(alpha[n] + beta[n] * (x[t] - xbar), tau_c);
  }
  generated quantities {
    real alpha0;
    alpha0 = alpha_c - xbar * beta_c;
  }
  ",
  data = list(N = N, T = T, y = y, x = x, xbar = xbar),
  chains = chains, init = init, iter = iter,   
  verbose = FALSE, # 不显示迭代的中间过程
  refresh = 0 # 不显示采样的进度
)
```


```{r}
plot(rats_fit, pars = "alpha")
```


```{r}
plot(rats_fit, pars = "beta")
```


# 其它采样器 {#chap:other-samplers}

[Charles J. Geyer](https://www.stat.umn.edu/geyer/thesis/) 开发的 [**mcmc**](https://github.com/cjgeyer/mcmc) 包提供了函数 `metrop()`、`morph.metrop()` 和 `temper()`，分别实现了随机游走 Metropolis 算法，morphometric 版的随机游走 Metropolis 算法 [@Johnson2012] 和模拟退火算法。




统计之都已对 **mcmc** 包的帮助文档做了翻译 <https://cosx.org/2012/07/mcmc-case-study/>

以一个广义线性模型为例说明贝叶斯数据分析的过程。模拟数据集 logit 来自 R包 **mcmc**，它包含5个变量，一个响应变量 y 和四个预测变量 x1，x2，x3，x4。频率派的分析可以用这样几行 R 代码实现

```{r frequentist-analysis,echo=TRUE}
library(mcmc)
data(logit)
fit <- glm(y ~ x1 + x2 + x3 + x4, data = logit,
           family = binomial(), x = TRUE)
summary(fit)
```

现在，我们想用贝叶斯的方法来分析同一份数据，假定5个参数（回归系数）的先验分布是独立同正态分布，且均值为 0，标准差为 2。

该广义线性模型的对数后验密度（对数似然加上对数先验）可以通过下面的 R 命令给出

```{r echo=TRUE}
x <- fit$x
y <- fit$y
lupost <- function(beta, x, y) {
  eta <- as.numeric(x %*% beta)
  logp <- ifelse(eta < 0, eta - log1p(exp(eta)), -log1p(exp(-eta)))
  logq <- ifelse(eta < 0, -log1p(exp(eta)), -eta - log1p(exp(-eta)))
  logl <- sum(logp[ y == 1]) + sum(logq[y == 0])
  return(logl - sum(beta^2) / 8)
}
```

为了防止溢出 (overflow) 和巨量消失 (catastrophic cancellation)，计算 $\log(p)$ 和 $\log(q)$ 使用了如下技巧

\begin{align*}
p &= \frac{\exp(\eta)}{1 + \exp(\eta)} = \frac{1}{1 + \exp(- \eta)} \\
q &= \frac{1}{1 + \exp(\eta)} = \frac{\exp(- \eta)}{1 + \exp(- \eta)}
\end{align*}

然后对上式取对数

\begin{align*}
\log(p) &= \eta - \log(1 + \exp(\eta)) = - \log(1 + \exp(- \eta)) \\
\log(q) &= - \log(1 + exp(\eta)) = - \eta - \log(1 + \exp(-\eta))
\end{align*}

为防止溢出，我们总是让 exp 的参数取负数，也防止在 $|\eta|$ 很大时巨量消失。比如，当 $\eta$ 为很大的正数时，

\begin{align*}
p & \approx  1  \\
q & \approx  0 \\
\log(p) & \approx  - \exp(-\eta) \\
\log(q) & \approx  - \eta - \exp(-\eta)
\end{align*}

当 $\eta$ 为很小的数时，使用 R 内置的函数 log1p 计算，当 $\eta$ 为大的负数时，情况类似^[更加精确的计算 $\log(1-\exp(-|a|)), |a| \ll 1$ 可以借助 **Rmpfr** 包 <https://r-forge.r-project.org/projects/rmpfr/>]。

有了上面这些准备，现在可以运行随机游走 Metropolis 算法模拟后验分布

```{r echo=TRUE}
set.seed(2018)
beta.init <- as.numeric(coefficients(fit))
fit.bayes <- metrop(obj = lupost, initial = beta.init,
                    nbatch = 1e3, blen = 1, nspac = 1, x = x, y = y)
names(fit.bayes)
fit.bayes$accept
```

这里使用的 metrop 函数的参数说明如下：

- 自编的 R 函数 lupost 计算未归一化的 Markov 链的平稳分布（后验分布）的对数密度；
- beta.init 表示 Markov 链的初始状态；
- Markov 链的 batches；
- x,y 是提供给目标函数 lupost 的额外参数

# 运行环境 {#chap:session}

本文是在 RStudio 集成开发环境中用 R Markdown 编辑的，主要的 R 包和运行环境如下：

```{r}
xfun::session_info(packages = c(
  "knitr", "rmarkdown", "rstan", "mcmc"
), dependencies = FALSE)
```




# 参考文献 {#chap:refer}

```{r bib,include=FALSE,cache=FALSE}
# automatically create a bib database for R packages
bib <- knitr::write_bib(
  x = c(
    .packages(), "knitr", "rmarkdown", "rstan", "mcmc"
  ), file = NULL, prefix = ""
)
bib <- unlist(bib)
# remove the ugly single quotes required by CRAN policy
bib <- gsub("(\\\n)", " ", bib)
xfun::write_utf8(bib, "packages.bib")
```
