---
title: "中文 beamer 幻灯片"
subtitle: "副标题"
author:
  - 张三
  - 李四
date: "`r format(Sys.time(), '%Y年%m月%d日')`"
keywords: "关键词"
documentclass: ctexbeamer
beameroption: 
  - show notes
output: 
  bookdown::pdf_book: 
    base_format: rmarkdown::beamer_presentation
    toc: no
    latex_engine: xelatex
    citation_package: natbib
    theme: Xiaoshan # 主题 HeavenlyClouds 需要定义 lishu 字体
    template: null
    dev: "cairo_pdf"
    keep_tex: no
    highlight: "pygments" # 代码高亮
    pandoc_args: ["--lua-filter=latex-span.lua"]
header-includes:
 - '\makeatletter'
 - '\beamer@ignorenonframefalse'
 - '\makeatother'
classoption: "fontset=adobe,zihao=false"
aspectratio: 1610
bibliography: 
 - packages.bib
biblio-style: plainnat
natbiboptions: "authoryear,round"
link-citations: yes
colorlinks: yes
---

```{r setup, include=FALSE}
knitr::opts_chunk$set(echo = FALSE)
```

# R 语言

## Markdown 语法 {#sec-markdown}

R Markdown 是一种动态文档[@rmarkdown2018]。

轻微强调
:   这是倾斜的文字 _下划线表示强调_, and this is *星花表示强调*.

特别强调
:   这是加粗的文字 **strong emphasis** and __with underscores__.

强烈强调
:   这是斜体加粗的文字 ***三个星花***

删除线
:   This ~~is deleted text.~~

上下标
:   H~2~O is a liquid.  2^10^ is 1024. C^137^ 是一种放射性元素

Table: (\#tab:insert-tab) 表格标题^[附有脚注]

| First Header | Second Header |
| :----------- | :------------ |
| Content Cell | Content Cell  |
| Content Cell | Content Cell  |

## 插图

```{r pressure,fig.width=6,fig.height=5,out.width="65%"}
plot(pressure, family = "Dejavu Sans")
```

## 表格

Table: (\#tab:demo) Demonstration of simple table syntax.

  Right     Left     Center     Default
-------     ------ ----------   -------
     12     12        12            12
    123     123       123          123
      1     1          1             1

# 充版面

## 分栏

:::::::::::::: {.columns}
::: {.column width="40%"}

- Bullet 1
- Bullet 2
- Bullet 3

:::
::: {.column width="40%"}

1. Bullet 1
1. Bullet 2
1. Bullet 3

:::
::::::::::::::

## 各种 block {.allowframebreaks}

::: {.block data-latex="{Metropolis 走极简风}"}
因此「萧山」主题也走极简风。
:::

::: {.exampleblock data-latex="{Metropolis 走极简风}"}
因此「萧山」主题也走极简风。
:::

::: {.alertblock data-latex="{Metropolis 走极简风}"}
因此「萧山」主题也走极简风。
:::

## 暂停

::: {.alertblock data-latex="{Metropolis 走极简风}"}
因此「萧山」主题也走极简风。
:::

. . .

::: {.theorem data-latex="{Metropolis 走极简风}"}
因此「萧山」主题也走极简风。
:::

. . .

::: {.exampleblock data-latex="{Metropolis 走极简风}"}
因此「萧山」主题也走极简风。
:::

## 安装主题

此汉风主题由 [林莲枝](https://github.com/liantze/pgfornament-han/) 开发，LaTeX 宏包已发布在 [CTAN](https://www.ctan.org/pkg/pgfornament-han) 上，使用此幻灯片主题需要将相关的 LaTeX 宏包一块安装。

```bash
tlmgr install pgfornament pgfornament-han needspace xpatch
```

## 运行环境 {.allowframebreaks}

```{r,comment=NA,echo=TRUE}
sessionInfo()
```

## Q & A

[幻灯片演示过程中的提示页面]{.note}

## {.standout}

谢谢

```{r bib,cache=FALSE,include=FALSE}
# automatically create a bib database for R packages
bib <- knitr::write_bib(
  x = c(
    .packages(), "knitr", "rmarkdown", "bookdown"
  ), file = NULL, prefix = ""
)
xfun::write_utf8(unlist(bib), "packages.bib")
```
