---
title: "R Markdown 制作 beamer 幻灯片"
author: "黄湘云"
institute: "中国矿业大学（北京）"
date: "`r Sys.Date()`"
documentclass: ctexbeamer
output: 
  bookdown::pdf_book: 
    number_sections: yes
    toc: no
    base_format: rmarkdown::beamer_presentation
    latex_engine: xelatex
    citation_package: natbib
    keep_tex: no # yes for debug
    template: null
    theme: Verona 
    pandoc_args: !expr rmarkdown:::pandoc_lua_filters("latex-div.lua")
header-includes:
   - \logo{\includegraphics[height=0.8cm]{`r R.home('doc/html/Rlogo')`}}
themeoptions: 
  - colorblocks
  - showheader
  - red
biblio-style: plainnat
bibliography: 
  - packages.bib
classoption: "UTF8,fontset=adobe,zihao=false"
link-citations: yes
section-titles: false
colorlinks: yes
---

```{r setup, include=FALSE}
knitr::opts_chunk$set(echo = FALSE)
```

# 介绍 {#intro}

## 目录 {#outline}

1. Markdown

   1. John Gruber’s Markdown
   1. Pandoc’s Markdown
   1. Hugo's Markdown/Blackfriday’s Markdown 
   1. R Markdown

1. R Markdown

   1. Pandoc
   1. LaTeX
   1. CSS/JS/HTML
   1. Lua

1. Pandoc

   1. Haskell


## R 语言 {#sec:rlang}


::: {.quotation data-latex="[John Gruber]"}
A Markdown-formatted document should be publishable as-is, as plain text, 
without looking like it’s been marked up with tags or formatting instructions.  
:::


Markdown 提供一种简洁的格式语法，用来编辑 HTML、PDF 和 MS Word 文档。
介绍 R Markodwn 文档如何插入图片，更多详情见 <https://rmarkdown.rstudio.com> [@rmarkdown2018]。

R 语言的命名部分来源于最初的两位作者的姓名的首字母 Robert Gentleman 和 Ross Ihaka，
部分是由于贝尔实验室推出的 S 语言 [@base]。


## Markdown 语法 {#sec:markdown}

轻微强调 
:   这是倾斜的文字 _下划线表示强调_, and this is *星花表示强调*.

特别强调 
:   这是加粗的文字 **strong emphasis** and __with underscores__.

强烈强调
:   这是斜体加粗的文字 ***三个星花***

删除线 
:   This ~~is deleted text.~~

上下标 
:   H~2~O is a liquid.  2^10^ is 1024. C^137^ 是一种放射性元素


Table: (\#tab:insert-tab) 表格标题^[附有脚注]

| First Header | Second Header |
| :----------- | :------------ |
| Content Cell | Content Cell  |
| Content Cell | Content Cell  |



## Markdown 插图 {#sec:fig-markdown}

中括号、小括号、大括号分别对应图片标题、路径、属性

```markdown
![...](...){...}
```

![(\#fig:fig-markdown) 默认图片位置居左^[这里是脚注]](`r knitr::fig_chunk('sleep', 'pdf')`){ width=50% }


## 睡眠数据 sleep {#sec:sleep}

```{r sleep, fig.width = 6, fig.height = 4.5, fig.cap = "药物对睡眠时长的影响",out.width="70%"}
library(ggplot2)
ggplot(data = sleep, aes(x = group, y = extra, color = group)) +
  geom_boxplot() +
  geom_jitter() +
  theme_minimal()
```

## 压力数据 pressure {#sec:pressure}


```{r pressure, fig.width = 4.4, fig.height = 3.8, fig.cap="压力和温度的关系",out.width="65%"}
par(mar = c(4, 4, 2, 1))
plot(pressure,
  log = "y", yaxt = "n",
  xlab = "Temperature (deg C)",
  ylab = "Pressure (mm of Hg)"
)
axis(2,
  at = 10^(-3:3), las = 1,
  labels = expression(10^-3, 10^-2, 10^-1, 10^0, 10^1, 10^2, 10^3)
)
```


## 设置主题 {#sec:setup-verona}
 
Ivan Valbusa 开发了 [Verona 主题的 Beamer 模版](https://bitbucket.org/rivanvx/beamer)，
目前 CTAN 上的版本是 0.2，文档说明见 <https://www.ctan.org/pkg/beamer-verona>
这个主题的宏包依赖很少！我很喜欢！

```r
tinytex::tlmgr_install('beamer-verona')
```


## 自定义的块 {#sec:custom-blocks}

::: {.quotation data-latex="[Donald E. Knuth, The \TeX book]"}
Gentle reader: This is a handbook about TEX, a new typesetting
system G intended for the creation of beautiful books—and
especially for books that contain a lot of mathematics.
:::


::: {.exampleblock data-latex="{提示}"}
提示
:::

. . .

::: {.alertblock data-latex="{警告}"}
警告
:::

. . .

::: {.block data-latex="{注意}"}
请读者注意
:::


## 运行环境 {#session-info .allowframebreaks}

制作此幻灯片，我们使用了  bookdown 包 [@bookdown2016]、 rmarkdown 包 [@rmarkdown2018] 和 knitr 包 [@knitr2015]，以及  `r R.version.string` 其它软件和环境信息见下方

```{r,comment=NA,echo=TRUE}
xfun::session_info(c(
  "bookdown", "rmarkdown", "knitr"
), dependencies = TRUE)
```

```{r bib,include=FALSE,cache=FALSE}
# automatically create a bib database for R packages
bib <- knitr::write_bib(
  x = c(
    .packages(), "knitr", "rmarkdown", "bookdown"
  ), file = NULL, prefix = ""
)
bib <- unlist(bib)
# remove the ugly single quotes required by CRAN policy
bib <- gsub("(\\\n)", " ", bib)
xfun::write_utf8(bib, "packages.bib")
```


