---
title: "R Markdown 制作 beamer 幻灯片"
author: "黄湘云"
institute: "XX 学院 "
date: "最近一次编译时间 `r format(Sys.time(), '%Y年%m月%d日%H时%M分%S秒')`"
documentclass: ctexbeamer
output: 
  bookdown::pdf_book: 
    number_sections: yes
    toc: no
    fig_crop: false
    base_format: rmarkdown::beamer_presentation
    latex_engine: xelatex
    citation_package: natbib
    dev: "cairo_pdf"
    template: null
    colortheme: spruce
    outertheme: metropolis
    innertheme: metropolis
    theme: metropolis # https://www.ctan.org/pkg/beamertheme-metropolis https://github.com/matze/mtheme
    quote_footer: ["\\hspace*{\\fill} ", ""]
bibliography: 
 - packages.bib
classoption: "fontset=adobe,zihao=false"
themeoptions: progressbar=frametitle
biblio-style: plainnat
natbiboptions: "authoryear,round"
link-citations: yes
colorlinks: yes
linkcolor: SpringGreen4
---

```{r setup, include=FALSE}
knitr::opts_chunk$set(echo = FALSE)
```

# 动态文档 {#chap:doc}

## 介绍 {#chap:intro-rmarkdown}

> A Markdown-formatted document should be publishable as-is, as plain text, without looking like it’s been marked up with tags or formatting instructions.
> 
> --- John Gruber

这是一份 R Markodwn 文档 [@rmarkdown2018] 介绍如何插入图片。 Markdown 提供一种简洁的格式语法，用来编辑 HTML、PDF 和 MS Word 文档。更多详情见 <https://rmarkdown.rstudio.com>。

## 运行 {#sec:run}

当你点击 **Knit** 按钮时，就会生成一份包含正文和代码执行结果的文档。你可以像这样嵌入 R 代码块：

```{r cars,echo=TRUE}
summary(cars)
```

## 插图 {#sec:figure}

[^sleep-data]: “Student” 收集的睡眠数据

我们可以在 R Markdown 文档中插入图片，如图 \@ref(fig:sleep) 所示，数据集 sleep 记录了两种药物对病人睡眠时间的影响[^sleep-data]

1. Bullet 1
1. Bullet 2
1. Bullet 3

在代码块控制选项里设置参数 `echo = FALSE` 可以隐藏生成图\@ref(fig:sleep)的代码。

- Bullet 1
- Bullet 2
- Bullet 3

## 数据集 {#sec:datasets}

```{r sleep, fig.cap="药物对睡眠时长的影响",fig.width=4,fig.height=3}
library(ggplot2)
ggplot(data = sleep, aes(x = group, y = extra, color = group)) +
  geom_boxplot() +
  geom_jitter() +
  theme_minimal()
```

## 小鸡体重数据 {#sec:ChickWeight}

```{r ChickWeight,fig.cap="不同喂食方式对小鸡体重的影响",fig.width=4,fig.height=3}
ggplot(data = ChickWeight, aes(x = Time, y = weight, group = Chick, color = Diet)) +
  geom_point() +
  geom_line() +
  facet_wrap(~Diet) +
  theme_minimal()
```

## 设置字体 {#sec:setup-fira}

安装 fira 字体包

```r
tinytex::tlmgr_install('fira')
```

将字体复制到系统字体目录

```bash
sudo mkdir -p /usr/share/fonts/fira/
cd /opt/TinyTeX/texmf-dist/fonts/opentype/public
sudo cp fira/* /usr/share/fonts/fira/
```

刷新字体缓存

```bash
sudo fc-cache -fsv
fc-list | grep 'fira' | sort
```

```{r bib,include=FALSE,cache=FALSE}
# automatically create a bib database for R packages
bib <- knitr::write_bib(
  x = c(
    .packages(), "knitr", "rmarkdown", "bookdown"
  ), file = NULL, prefix = ""
)
bib <- unlist(bib)
# remove the ugly single quotes required by CRAN policy
bib <- gsub("(\\\n)", " ", bib)
bib <- gsub("'(Eigen|ggplot2|Stan)'", "\\1", bib)
xfun::write_utf8(bib, "packages.bib")
```
