---
title: "R Markdown 制作 beamer 幻灯片"
author: "黄湘云"
institute: "理学院 \\and 计算数学与统计系 \\and 中国矿业大学（北京）理学院 "
date: "最近一次编译时间 `r format(Sys.time(), '%Y年%m月%d日%H时%M分%S秒')`"
documentclass: ctexbeamer
output: 
  beamer_presentation: 
    theme: Warsaw
    latex_engine: xelatex
    citation_package: natbib
    keep_tex: no # yes for debug
    template: null
biblio-style: plainnat
bibliography: 
  - packages.bib
classoption: "UTF8,fontset=adobe,zihao=false,compress"
link-citations: yes
colorlinks: yes
linkcolor: white
thanks: "感谢 Pandoc 开发者"
---

```{r setup, include=FALSE}
knitr::opts_chunk$set(echo = FALSE)
```

# 介绍 {#intro}

## R 语言 {#sec:rlang}

> A Markdown-formatted document should be publishable as-is, as plain text, 
without looking like it’s been marked up with tags or formatting instructions.  
> 
> --- John Gruber


Markdown 提供一种简洁的格式语法，用来编辑 HTML、PDF 和 MS Word 文档。
介绍 R Markodwn 文档如何插入图片，更多详情见 <https://rmarkdown.rstudio.com> [@rmarkdown2018]。

R 语言的命名部分来源于最初的两位作者的姓名的首字母 Robert Gentleman 和 Ross Ihaka，
部分是由于贝尔实验室推出的 S 语言 [@base]。

## 压力数据 pressure {#sec:pressure}


```{r pressure, fig.width = 4.4/1.2, fig.height = 3.8/1.2, fig.cap="压力和温度的关系"}
par(mar = c(4, 4, 2, 1))
plot(pressure,
  log = "y", yaxt = "n",
  xlab = "Temperature (deg C)",
  ylab = "Pressure (mm of Hg)"
)
axis(2,
  at = 10^(-3:3), las = 1,
  labels = expression(10^-3, 10^-2, 10^-1, 10^0, 10^1, 10^2, 10^3)
)
```


## 运行环境 {#session-info .allowframebreaks}

制作此幻灯片，我们使用了  bookdown 包 [@bookdown2016]、 rmarkdown 包 [@rmarkdown2018] 和 knitr 包 [@knitr2015]，以及  `r R.version.string` 其它软件和环境信息见下方

```{r,comment=NA,echo=TRUE}
xfun::session_info(c(
  "bookdown", "rmarkdown", "knitr"
), dependencies = TRUE)
```

```{r bib,include=FALSE,cache=FALSE}
# automatically create a bib database for R packages
bib <- knitr::write_bib(
  x = c(
    .packages(), "knitr", "rmarkdown", "bookdown"
  ), file = NULL, prefix = ""
)
bib <- unlist(bib)
# remove the ugly single quotes required by CRAN policy
bib <- gsub("(\\\n)", " ", bib)
xfun::write_utf8(bib, "packages.bib")
```



