---
title: "可重复性数据分析报告模板"
date: "`r format(Sys.Date(), '%Y年%m月%d日')`"
author:
  - 张三^[Institution One, zhangsan@example.org]
  - 李四^[Institution Two, lisi@example.org]
output:
  bookdown::html_document2: 
    number_sections: yes
    toc: no
    toc_float: no
    theme: flatly
    dev: "svglite"
    highlight: default
    self_contained: no
bibliography: 
 - packages.bib
link-citations: yes
colorlinks: yes
abstract-title: 摘要
abstract: |
  摘要内容
---

```{r setup, include=FALSE}
knitr::opts_chunk$set(echo = TRUE,
  # 仅能用于 rmarkdown::html_document 输出
  class.output = "bg-success",
  class.message = "bg-info text-info",
  class.warning = "bg-warning text-warning",
  class.error = "bg-danger text-danger"
                      )
```

```{css, echo=FALSE}
.QUESTION {
  font-style: italic;
  display: inline-block;
}
.QUESTION > :first-child:before {
  font-weight: bold;
  content: "问题：";
}
```

# 准备 {#chap:setup}

# 介绍 {#chap:intro-rmarkdown}

> A Markdown-formatted document should be publishable as-is, as plain text, without looking like it’s been marked up with tags or formatting instructions.  
> 
> --- John Gruber

这是一份 R Markodwn 文档 [@rmarkdown2018]。 Markdown 提供一种简洁的格式语法，用来编辑 HTML、PDF 和 MS Word 文档。更多详情见 <https://rmarkdown.rstudio.com>。

当你点击 **Knit** 按钮时，就会生成一份包含正文和代码执行结果的文档。你可以像这样嵌入 R 代码块：

```{r cars}
summary(cars)
```

也可以这样插入表情符号 `r emo::ji("face")`。插入自定义的块

::: {.QUESTION} 
R Markdown 生态是谁在维护？

谢益辉。
:::

插入一段包含 chunck option 的代码块

````md
```{r, summary-stats, echo=TRUE}`r ''`
x <- 1:10    
y <- 10:1    
dataf <- data.frame(x = x, y = y)

summary(dataf)
```
````

列表里引用章节，链接跳转

* [Purple] blue red

# R Markdown {#chap:rmarkdown}

## 表格 {#sec:table}

```{r}
data(HairEyeColor)
library(rpivotTable)
rpivotTable(
  data = HairEyeColor, rows = "Hair", cols = "Eye", vals = "Freq", # locale = "zh",
  aggregatorName = "Sum", rendererName = "Table", width = "100%", height = "400px"
)
```

## Chunk 选项 {#sec:chunk-option}

[chunk options](https://bookdown.org/yihui/rmarkdown-cookbook/chunk-options.html) 是执行 R 代码块的控制选项

```{r top-caption, fig.topcaption=TRUE,fig.cap="标题在图的上方"}
library(ggplot2)
ggplot(data = sleep, aes(x = group, y = extra, color = group)) +
  geom_boxplot() +
  geom_jitter() +
  theme_minimal(base_size = 16)
```

# 图形 {#chap:graphics}

## 静态图形 {#sec:static-graphics}

[^sleep-data]: “Student” 收集的睡眠数据

我们可以在 R Markdown 文档中插入图片，如图 \@ref(fig:sleep) 所示，数据集 sleep 记录了两种药物对病人睡眠时间的影响[^sleep-data]

```{r sleep, echo=FALSE,fig.cap="药物对睡眠时长的影响", ref.label="top-caption"}

```

在代码块控制选项里设置参数 `echo = FALSE` 可以隐藏生成图\@ref(fig:sleep)的代码。

## 动态图形 {#sec:animate-graphics}

## 交互图形 {#sec:interactive-graphics}

# 运行信息 {#session}

```{r}
xfun::session_info(packages = c('rmarkdown', 'bookdown', 'ggplot2', 'emo'))
```

# 参考文献 {#chap:refer .unnumbered}

```{r bib,include=FALSE,cache=FALSE}
# automatically create a bib database for R packages
bib <- knitr::write_bib(
  x = c(
    .packages(), "knitr", "rmarkdown"
  ), file = NULL, prefix = ""
)
bib <- unlist(bib)
# remove the ugly single quotes required by CRAN policy
bib <- gsub("(\\\n)", " ", bib)
xfun::write_utf8(bib, "packages.bib")
```
