---
title: "在R Markdown文档中使用中文"
author:
  - 谢益辉
  - 邱怡轩
  - 于淼
documentclass: ctexart
geometry: a6paper,margin=1mm
output: 
  bookdown::pdf_book: 
    number_sections: yes
    toc: yes
    fig_crop: no
    base_format: rmarkdown::pdf_document
    latex_engine: xelatex
    citation_package: natbib
    dev: "cairo_pdf"
    template: null
    extra_dependencies:
      sourcecodepro:
       - scale=0.85
      sourceserifpro:
       - rmdefault
      sourcesanspro:
       - sfdefault
    quote_footer: ["\\hspace*{\\fill} ", ""]
bibliography: 
 - packages.bib
biblio-style: plainnat
natbiboptions: "authoryear,round"
classoption: "UTF8,fontset=adobe,zihao=false"
link-citations: yes
colorlinks: yes
---

```{r setup, include=FALSE}
knitr::opts_chunk$set(echo = TRUE)
```

# 介绍 {#chap-intro-rmarkdown}

> A Markdown-formatted document should be publishable as-is, as plain text, without looking like it’s been marked up with tags or formatting instructions.  
> 
> --- John Gruber

这是一份 R Markodwn 文档 [@rmarkdown2018] 第\@ref(sec-figure)节介绍如何插入图片。 Markdown 提供一种简洁的格式语法，用来编辑 HTML、PDF 和 MS Word 文档。更多详情见 <http://rmarkdown.rstudio.com>。

当你点击 **Knit** 按钮时，就会生成一份包含正文和代码执行结果的文档。你可以像这样嵌入 R 代码块：

```{r cars}
summary(cars)
```

## 插图 {#sec-figure}

[^sleep-data]: “Student” 收集的睡眠数据

我们可以在 R Markdown 文档中插入图片，如图 \@ref(fig:sleep) 所示，数据集 sleep 记录了两种药物对病人睡眠时间的影响[^sleep-data]

```{r sleep, echo=FALSE,fig.cap="药物对睡眠时长的影响"}
library(ggplot2)
ggplot(data = sleep, aes(x = group, y = extra, color = group)) +
  geom_boxplot() +
  geom_jitter() +
  theme_minimal(base_size = 16)
```

在代码块控制选项里设置参数 `echo = FALSE` 可以隐藏生成图\@ref(fig:sleep)的代码。

# 参考文献 {#chap-refer}

```{r bib,include=FALSE,cache=FALSE}
# automatically create a bib database for R packages
bib <- knitr::write_bib(
  x = c(
    .packages(), "knitr", "rmarkdown", "bookdown"
  ), file = NULL, prefix = ""
)
bib <- unlist(bib)
# remove the ugly single quotes required by CRAN policy
bib <- gsub("(\\\n)", " ", bib)
xfun::write_utf8(bib, "packages.bib")
```
