---
title: "移动设备上阅读文章"
author: "黄湘云"
date: "最近一次编译时间 `r format(Sys.time(), '%Y年%m月%d日%H时%M分%S秒')`"
geometry: margin=1mm
papersize: a6
documentclass: article
mathspec: yes
output: 
  pdf_document: 
    toc: yes
    fig_caption: yes
    number_sections: yes
    latex_engine: xelatex
    template: null
    extra_dependencies:
      sourcecodepro:
       - scale=0.85
      sourceserifpro:
       - rmdefault
      sourcesanspro:
       - sfdefault
      ctex:
       - heading=true
       - UTF8
      draftwatermark:
       - angle=45
       - text=\textcopyright 黄湘云
       - color=gray
       - scale=0.15
       - pos={0.5in,1.5in}
      awesomebox:
bibliography: 
 - packages.bib
biblio-style: plainnat
natbiboptions: "authoryear,round"
link-citations: yes
colorlinks: yes
keywords: 
- 动态文档
- 移动设备
subject: "可重复研究与动态文档"
---

```{r setup, include=FALSE}
knitr::opts_chunk$set(echo = TRUE)
```

# 介绍 {#chap:intro-rmarkdown}

> A Markdown-formatted document should be publishable as-is, as plain text, without looking like it’s been marked up with tags or formatting instructions.  
> 
> --- John Gruber

这是一份 R Markodwn 文档 [@rmarkdown2018] 第1.1节介绍如何插入图片。R Markdown 提供一种简洁的格式语法，支持数学公式 $\alpha$、$\beta$ 和 $\mathcal{A}$，用来生成 HTML、PDF 和 MS Word 文档。

::: {.noteblock data-latex="注意"}
当你点击 **Knit** 按钮时，就会生成一份包含正文和代码执行结果的文档。
:::

你可以像这样嵌入 R 代码块：

```{r cars}
summary(cars)
```

## 插图 {#sec:figure}

[^sleep-data]: “Student” 收集的睡眠数据

我们可以在 R Markdown 文档中插入图片，如下图所示，数据集 sleep 记录了两种药物对病人睡眠时间的影响[^sleep-data]

```{r sleep, echo=FALSE,fig.cap="药物对睡眠时长的影响"}
library(ggplot2)
ggplot(data = sleep, aes(x = group, y = extra, color = group)) +
  geom_boxplot() +
  geom_jitter() +
  theme_minimal(base_size = 16)
```

在代码块控制选项里设置参数 `echo = FALSE` 可以隐藏生成上图的代码。

# 参考文献 {#chap:refer}

```{r bib,include=FALSE,cache=FALSE}
# automatically create a bib database for R packages
bib <- knitr::write_bib(
  x = c(
    .packages(), "knitr", "rmarkdown", "bookdown"
  ), file = NULL, prefix = ""
)
bib <- unlist(bib)
# remove the ugly single quotes required by CRAN policy
bib <- gsub("(\\\n)", " ", bib)
xfun::write_utf8(bib, "packages.bib")
```
