---
title: "R Markdown 动态文档"
subtitle: "子标题"
author:
- Author One
- Author Two
date: "最近一次编译时间 `r format(Sys.time(), '%Y年%m月%d日%H时%M分%S秒')`"
output: 
  bookdown::word_document2: 
    fig_caption: yes
    number_sections: yes # 不支持
    toc: yes
    toc_depth: 3
    template: null # 官方目前没有模版
    #reference_docx: default.docx
bibliography: 
 - packages.bib
biblio-style: plainnat
natbiboptions: "authoryear,round"
link-citations: yes
colorlinks: yes
toc-title: 目录
subject: 'R Markdown'
category: "动态文档"
keywords: 
 - markdown
 - pandoc
abstract-title: 摘要 # 不支持汉化标题
abstract: |
    这是摘要
description: |
    This is a long
    description.

    It consists of two paragraphs
---

```{r setup, include=FALSE}
knitr::opts_chunk$set(echo = TRUE)
```

# 介绍 {#chap:intro-rmarkdown}

> A Markdown-formatted document should be publishable as-is, as plain text, without looking like it’s been marked up with tags or formatting instructions.  
> 
> --- John Gruber

这是一份 R Markodwn 文档 [@rmarkdown2018]， 第\@ref(sec:figure)节介绍如何插入图片。 Markdown 提供一种简洁的格式语法，如数学公式 $\alpha$，用来编辑 HTML、PDF 和 MS Word 文档。更多详情见 <http://rmarkdown.rstudio.com>。

当你点击 **Knit** 按钮时，就会生成一份包含正文和代码执行结果的文档。你可以像这样嵌入 R 代码块：

```{r cars}
summary(cars)
```

## 自定义 Word 模版 {#sec:word}

首先获得 Pandoc 自带的 docx 文档，其实是将 reference.docx 拷贝一份 custom-reference.docx，然后基于 custom-reference.docx 文档自定义一番，仅限于借助 MS Word 去自定义样式

```bash
pandoc -o custom-reference.docx --print-default-data-file reference.docx
```

参考文档 <https://pandoc.org/MANUAL.html#option--reference-doc>，制作 pptx/odt 文档的过程是类似的事情

```bash
pandoc -o custom-reference.pptx --print-default-data-file reference.pptx
pandoc -o custom-reference.odt --print-default-data-file reference.odt
```

如何深度自定义文档模版见 <https://bookdown.org/yihui/rmarkdown/word-document.html> 


## 插图 {#sec:figure}

[^sleep-data]: “Student” 收集的睡眠数据

我们可以在 R Markdown 文档中插入图片，如图 \@ref(fig:sleep) 所示，数据集 sleep 记录了两种药物对病人睡眠时间的影响[^sleep-data]

```{r sleep, echo=FALSE,fig.cap="药物对睡眠时长的影响"}
library(ggplot2)
ggplot(data = sleep, aes(x = group, y = extra, color = group)) +
  geom_boxplot() +
  geom_jitter() +
  theme_minimal(base_size = 16)
```

在代码块控制选项里设置参数 `echo = FALSE` 可以隐藏生成图\@ref(fig:sleep)的代码。

# 参考文献 {#chap:refer}

```{r bib,include=FALSE,cache=FALSE}
# automatically create a bib database for R packages
bib <- knitr::write_bib(
  x = c(
    .packages(), "knitr", "rmarkdown", "bookdown"
  ), file = NULL, prefix = ""
)
bib <- unlist(bib)
# remove the ugly single quotes required by CRAN policy
bib <- gsub("(\\\n)", " ", bib)
xfun::write_utf8(bib, "packages.bib")
```
